---
title: "Vegetation-Analysis-clean"
format: html
editor: visual
---

# 1 Packages

```{r}
library(tidyverse)
library(readxl)
library(writexl)
library(vegan)
library(ggplot2)
library(here)
```

# 2 Daten einlesen und vorbereiten

```{r}
#| label: read data
#| output: true
vegdata <- read.csv("vegdata_final.csv")
str(vegdata)
#spalten anders ordnen
vegdata <- vegdata %>%
  relocate(Transekt, Transektnummer, .after = Name)
str(vegdata)
#entfernen von Arten, die auf der Artenliste waren, aber in keinem der Plots vorkommen
vegdata <- vegdata[, c(
  names(vegdata)[1:6],
  names(vegdata)[7:ncol(vegdata)][
    colSums(vegdata[, 7:ncol(vegdata)], na.rm = TRUE) > 0
  ]
)]
str(vegdata)
```

```{r}
#| label: convert to long format
#| output: false

#Umwandeln zu Long format: 0-Werte bleiben erhalten

rownames(vegdata) <- vegdata$Name 
vegdata$Name <- NULL 
ncol(vegdata) 
str(vegdata)
art_cols <- grep("_(TL|HL|ML|SL)$", names(vegdata), value = TRUE)
veg_long <- vegdata %>%
  rownames_to_column("Name") %>%
  pivot_longer(cols = all_of(art_cols), names_to = "Art_full", values_to = "Deckung") %>% 
  tidyr::separate(Art_full, into = c("Art", "Schicht"), sep = "_(?=[A-Z]{1,2}$)")
#sep trennt die Schicht sauber ab, da Arten als Gattung_Epitheton_Schicht vorliegen
str(veg_long)
```

```{r}
#| label: create subsets

#subsets für jede fläche machen
Lic_subset <- subset(veg_long, site == "Lic")
MN_subset <- subset(veg_long, site =="Meu_nass")
MT_subset <- subset(veg_long, site =="Meu_trock")

```

# 3 Exploration

Top 10 Arten nach Deckung

```{r}
#mittlere Deckungen
p1 <- Lic_subset %>%
  group_by(Art) %>%
  summarise(
    mean_deckung = mean(Deckung, na.rm = TRUE),
    n = sum(Deckung > 0)
  ) %>%
  arrange(desc(mean_deckung)) %>%
  slice_head(n = 10) %>%
  ggplot(aes(x = reorder(Art, mean_deckung), y = mean_deckung)) +
  geom_col(fill = "darkgreen") +
  geom_text(aes(label = paste0("n=", n)),
            hjust = -0.1, size = 3) +
  coord_flip() +
  scale_y_continuous(limits = c(0, 45))+
  labs(
    x = "Art",
    y = "Mittlere Deckung %",
    title = "Kleiner Sumpf"
  ) +
  theme_minimal()

p2 <- MN_subset %>%
  group_by(Art) %>%
  summarise(
    mean_deckung = mean(Deckung, na.rm = TRUE),
    n = sum(Deckung > 0)
  ) %>%
  arrange(desc(mean_deckung)) %>%
  slice_head(n = 10) %>%
  ggplot(aes(x = reorder(Art, mean_deckung), y = mean_deckung)) +
  geom_col(fill = "darkgreen") +
  geom_text(aes(label = paste0("n=", n)),
            hjust = -0.1, size = 3) +
  coord_flip() +
  scale_y_continuous(limits = c(0, 45))+
  labs(
    x = "Art",
    y = "Mittlere Deckung %",
    title = "Auf der Pfalz"
  ) +
  theme_minimal()

p3 <- MT_subset %>%
  group_by(Art) %>%
  summarise(
    mean_deckung = mean(Deckung, na.rm = TRUE),
    n = sum(Deckung > 0)
  ) %>%
  arrange(desc(mean_deckung)) %>%
  slice_head(n = 10) %>%
  ggplot(aes(x = reorder(Art, mean_deckung), y = mean_deckung)) +
  geom_col(fill = "darkgreen") +
  geom_text(aes(label = paste0("n=", n)),
            hjust = -0.1, size = 3) +
  coord_flip() +
  scale_y_continuous(limits = c(0, 45))+
  labs(
    x = "Art",
    y = "Mittlere Deckung %",
    title = "Fuchshügel"
  ) +
  theme_minimal()

#p_all <- (p1/p2/p3)+plot_annotation(
#    title = "Top 10 Arten nach mittlerer Deckung",
#    theme = theme(plot.title = element_text(size = 18, face = "bold", hjust = 0.5)))
#ggsave("top10_deckung.png", p_all,
#       width = 14, height = 6, dpi = 300)
```

Deckung nach Layer

```{r}
layer_deckung <- veg_long %>%
  group_by(site, Schicht) %>%
  summarise(Deckung = mean(Deckung, na.rm = TRUE), .groups = "drop") %>%
  group_by(site) %>%
  mutate(prop = Deckung / sum(Deckung))
str(layer_deckung)

layer_deckung$Schicht <- factor(
  layer_deckung$Schicht,
  levels = c("TL", "SL", "HL", "ML")
)
  
ggplot(layer_deckung, aes(x = site, y = prop, fill = Schicht)) +
  geom_col() +
  labs(y = "Anteil der Deckung", x = NULL) +
  geom_text(aes(label = round(prop,3)), size = 3, position = position_stack(vjust = 0.5))+
  scale_x_discrete(labels = c(
    "Meu_nass" = "Auf der Pfalz",
    "Meu_trock" = "Fuchshügel",
    "Lic" = "Kleiner Sumpf"))+
  theme_minimal()

#ggplot(layer_deckung, aes(fill=Schicht, y=Deckung, x=site)) + 
#    geom_bar(position="fill", stat="identity")
```

# 4 Zeigerwerte einlesen und vorbereiten

```{r}
# Zeigerwerte von GBIF
zeigerwerte <- read.table("dwca-zeigerwerte-v1.2/ellenberg.txt",sep = "\t", header = TRUE)
zeigerwerte <- zeigerwerte %>%
  rename(gbif_name = id)
# Liste meiner Arten, Artnamen für GBIF-Artnamen angepasst
mapping <- read_xlsx("artenliste_mapping.xlsx")

# Tabellen zusammenführen
zeiger_mapped <- zeigerwerte %>%
  inner_join(mapping, by = "gbif_name") %>%
  select(gbif_name, my_name, light, temperature, continental, wetness, alkalinity, nitrogen, salinity)

# Tabelle aufräumen
zeiger_mapped <- zeiger_mapped %>%
  mutate(across(
    c(light, temperature, continental, wetness, alkalinity, nitrogen, salinity),
    ~ str_remove_all(.x, "[~()xX=]") %>%
      as.numeric()
  ))
zeiger_mapped <- zeiger_mapped %>%
  rename(Art = my_name)
zeiger_mapped <- zeiger_mapped %>%
  select(-gbif_name)
```

gewichtete Zeigerwerte berechnen

```{r}
#gewichtete zeigerwerte berechnen
combined_data <- left_join(veg_long, zeiger_mapped, by = "Art")
str(combined_data)

weighted_values <- combined_data %>%
  group_by(plot.ID, Name, site, Transekt, Transektnummer) %>%
  summarise(
    Weighted_light = sum(Deckung * light, na.rm = TRUE) / sum(Deckung, na.rm = TRUE),
    Weighted_temperature = sum(Deckung * temperature, na.rm = TRUE) / sum(Deckung, na.rm = TRUE),
    Weighted_wetness = sum(Deckung * wetness, na.rm = TRUE) / sum(Deckung, na.rm = TRUE),
    Weighted_nitrogen = sum(Deckung * nitrogen, na.rm = TRUE) / sum(Deckung, na.rm = TRUE),
    Weighted_continental = sum(Deckung * continental, na.rm = TRUE) / sum(Deckung, na.rm = TRUE),
    Weighted_alkalinity = sum(Deckung * alkalinity, na.rm = TRUE) / sum(Deckung, na.rm = TRUE),
    Weighted_salinity = sum(Deckung * salinity, na.rm = TRUE) / sum(Deckung, na.rm = TRUE),
    .groups = "drop"
  )

#write_xlsx(weighted_values, "Zeigerwerte_gewichtet.xlsx")
```

# 5 Höhendaten einlesen und verarbeiten

```{r}
# Einlesen
licMO <- read.csv("../Nele/höhenprofile/Lichtenau/lic_MO.csv", header=F)
licWM <- read.csv("../Nele/höhenprofile/Lichtenau/lic_WM_min.csv", header=F)
licMS <- read.csv("../Nele/höhenprofile/Lichtenau/lic_MS.csv", header=F)
licNM <- read.csv("../Nele/höhenprofile/Lichtenau/lic_NM.csv", header=F)
licMS$V1 <- licMS$V1 + max(licNM$V1)
licNS <- bind_rows(licNM, licMS )
licMO$V1 <- licMO$V1 + max(licWM$V1)
licWO <- bind_rows(licWM, licMO )

MeunassWM <- read.csv("../Nele/höhenprofile/Meu-nass/mn_WM.csv", header=F)
MeunassMO <- read.csv("../Nele/höhenprofile/Meu-nass/mn_MO.csv", header=F)
MeunassMS <- read.csv("../Nele/höhenprofile/Meu-nass/mn_MS.csv", header=F)
MeunassNM <- read.csv("../Nele/höhenprofile/Meu-nass/mn_NM.csv", header=F)
MeunassMS$V1 <- MeunassMS$V1 + max(MeunassNM$V1)
MeunassNS <- bind_rows(MeunassNM, MeunassMS )
MeunassMO$V1 <- MeunassMO$V1 + max(MeunassWM$V1)
MeunassWO <- bind_rows(MeunassWM, MeunassMO )

MeutrockWM <- read.csv("../Nele/höhenprofile/Meu-trock/mt_WM.csv", header=F)
MeutrockMO <- read.csv("../Nele/höhenprofile/Meu-trock/mt_MO.csv", header=F)
MeutrockMS <- read.csv("../Nele/höhenprofile/Meu-trock/mt_MS.csv", header=F)
MeutrockNM <- read.csv("../Nele/höhenprofile/Meu-trock/mt_NM.csv", header=F)
MeutrockMS$V1 <- MeutrockMS$V1 + max(MeutrockNM$V1)
MeutrockNS <- bind_rows(MeutrockNM, MeutrockMS )
MeutrockMO$V1 <- MeutrockMO$V1 + max(MeutrockWM$V1)
MeutrockWO <- bind_rows(MeutrockWM, MeutrockMO )

#Duplikate entfernen
licNS <- licNS %>%
  distinct(V1, V2, .keep_all = T)
licWO <- licWO%>%
  distinct(V1, V2, keep.all=T)
MeunassNS <- MeunassNS %>%
  distinct(V1, V2, .keep_all = T)
MeunassWO <- MeunassWO %>%
  distinct(V1, V2, .keep_all = T)
MeutrockNS <- MeutrockNS %>%
  distinct(V1, V2, .keep_all = T)
MeutrockWO <- MeutrockWO %>%
  distinct(V1, V2, .keep_all = T)

#Interpolation (Funktion von ChatGPT GPT 5.5)
n_plots <- vegdata %>%
  group_by("site", "Transekt")%>%
  count(site, Transekt, name = "n_plots")
n_plots

interpolate_height <- function(df, site_name, transekt_name, values_col = V2) {
  
  n <- n_plots |>
    dplyr::ungroup() |>
    dplyr::filter(site == site_name, Transekt == transekt_name) |>
    dplyr::pull(n_plots)
  
  werte <- df |> dplyr::pull({{ values_col }})
  
  approx(
    x = seq(0, 1, length.out = length(werte)),
    y = werte,
    xout = seq(0, 1, length.out = n)
  )$y
}

licNS_hoehe <- interpolate_height(licNS, "Lic", "NS")
licWO_hoehe<- interpolate_height(licWO, "Lic", "WO")
MeunassNS_hoehe <- interpolate_height(MeunassNS, "Meu_nass", "NS")
MeunassWO_hoehe<- interpolate_height(MeunassWO, "Meu_nass", "WO")
MeutrockNS_hoehe<- interpolate_height(MeutrockNS, "Meu_trock", "NS")
MeutrockWO_hoehe<- interpolate_height(MeutrockWO, "Meu_trock", "WO")
#Überprüfen mit Plot
par(mfrow = c(2, 3))
plot(licNS_hoehe, type ="line")
plot(licWO_hoehe, type ="line")
plot(MeunassNS_hoehe, type ="line")
plot(MeunassWO_hoehe, type ="line")
plot(MeutrockNS_hoehe, type ="line")
plot(MeutrockWO_hoehe, type ="line")

#arbeitsnamen anfügen, da nicht alle vegetationsaufnahmen in der gleichen Richtung erfolgt sind!
#MT_WO ist WM1-26, MO1-27
MT_WO_arbeitsname <- c(paste0("WM", 1:26),paste0("MO", 1:27))
length(MT_WO_arbeitsname);length(MeutrockWO_hoehe)
MeutrockWO_hoehe_df <- data.frame(
  arbeitsname = MT_WO_arbeitsname,
  Hoehe = MeutrockWO_hoehe,
  site = "Meu_trock")
#MT_NS ist NM1-29, SM1-30
MT_NS_arbeitsname <- c(paste0("NM", 1:29),paste0("SM", 30:1))
length(MT_NS_arbeitsname);length(MeutrockNS_hoehe)
MeutrockNS_hoehe_df <- data.frame(
  arbeitsname = MT_NS_arbeitsname,
  Hoehe = MeutrockNS_hoehe,
   site = "Meu_trock")
#MN_WO ist OM 1-32, WM 1-32
MN_WO_arbeitsname <- c(paste0("WM", 1:32),paste0("OM", 32:1))
length(MN_WO_arbeitsname);length(MeunassWO_hoehe)
MeunassWO_hoehe_df <- data.frame(
  arbeitsname = MN_WO_arbeitsname,
  Hoehe = MeunassWO_hoehe,
   site = "Meu_nass")
#MN_NS ist SM1-23, NM 1-22
MN_NS_arbeitsname <- c(paste0("NM",1:22 ),paste0("SM",23:1 ))
length(MN_NS_arbeitsname);length(MeunassNS_hoehe)
MeunassNS_hoehe_df <- data.frame(
  arbeitsname = MN_NS_arbeitsname,
  Hoehe = MeunassNS_hoehe,
   site = "Meu_nass")
#LicWO ist OW 1-67
L_WO_arbeitsname <- c(paste0("OW",67:1 ))
length(L_WO_arbeitsname);length(licWO_hoehe)
licWO_hoehe_df <- data.frame(
  arbeitsname = L_WO_arbeitsname,
  Hoehe = licWO_hoehe,
   site = "Lic")
#LicNS ist SN 1-62
L_NS_arbeitsname <- c(paste0("SN",62:1 ))
length(L_NS_arbeitsname);length(licNS_hoehe)
licNS_hoehe_df <- data.frame(
  arbeitsname = L_NS_arbeitsname,
  Hoehe = licNS_hoehe,
   site = "Lic")

#Zusammenfügen wie in vegdata -> erstmal Reihenfolge nachgucken
vegdata %>%
  mutate(zeile = row_number()) %>%
  group_by(site, Transekt) %>%
  summarise(
    erste_Zeile = min(zeile),
    letzte_Zeile = max(zeile),
    n = n(),
    .groups = "drop"
  ) %>%
  arrange(erste_Zeile)

hoehe <- bind_rows(MeutrockWO_hoehe_df, MeutrockNS_hoehe_df,MeunassWO_hoehe_df,MeunassNS_hoehe_df,licWO_hoehe_df,licNS_hoehe_df)
str(hoehe)

vegdata <- vegdata %>%
  left_join(
    hoehe,
    by = c("site", "arbeitsname")) 
vegdata <- vegdata %>%
  relocate(Hoehe, .after = Transektnummer)

#plot ID hinzufügen und mit vegetattionsdaten mergen
#einlesen
#interpolation
#vergabe von plot.ID ( am besten in data_merged oder so mal filtern nach transekt und dann über ID oder transektnummer zuordnen)
#zusammentun mit bind rows
#join über plot ID
```

# 5 Diversitätsmaße berechnen

```{r}
####species richness, Shannon Index, relative Häufigkeit und species evenness bestimmen####

#berechnen von species richness, shannon Index, relativer Häufigkeit und Evenness

species_richness <- specnumber(comm_matrix)
shannon_index <- diversity(comm_matrix, index = "shannon")
relative_freq <- decostand(comm_matrix, method = "total")
species_evenness <- shannon_index / log(specnumber(comm_matrix))

# Ergebnisse in ein Dataframe packen:

results <- data.frame(
  Plot = rownames(comm_matrix),
  Richness = species_richness,
  Shannon = shannon_index,
  Evenness = species_evenness)

str(results)

#als Excel speichern
#write_xlsx(results, "Ergebnisse_species_richness.xlsx")


```

```{r}
#höhendaten einfügen

#Zusammenführen mit gewichteten Zeigerwerten
results$Plot <- as.integer(results$Plot)

merged_data <- results %>%
  left_join(weighted_values, by = c("Plot" = "plot.ID"))
```

# 6 DCA

```{r}
#anlegen einer Vegetationsmatrix
comm_matrix <- veg_long %>%
  group_by(plot.ID, Art) %>%
  summarise(Deckung = sum(Deckung), .groups = "drop") %>%
  tidyr::pivot_wider(
    names_from = Art,
    values_from = Deckung,
    values_fill = 0
  ) %>%
  tibble::column_to_rownames("plot.ID")
str(comm_matrix)
```

## 6.1 Alle Flächen

```{r}

pca <- rda(comm_matrix)
plot(pca)
summary(pca)
#achsen super lang, leiber dca machen

dca <- decorana(comm_matrix)
summary(dca)

fit <- envfit(dca, weighted_values[, c("Weighted_light",
    "Weighted_temperature",
    "Weighted_wetness",
    "Weighted_nitrogen",
    "Weighted_alkalinity")])
fit

plot(dca)
arrows <- as.data.frame(scores(fit, display = "vectors"))
arrows$Variable <- rownames(arrows)
arrows$Variable <- c(
  "Licht",
  "Temperatur",
  "Feuchte",
  "Stickstoff",
  "Basengehalt"
)

dca_scores <- scores(dca, display = "sites")
dca_df <- as.data.frame(dca_scores)
dca_df$Name <- rownames(dca_df)
dca_df$site <- vegdata$site[match(dca_df$Name, vegdata$plot.ID)]

ggplot(dca_df, aes(DCA1, DCA2, colour = site)) +
  geom_point(size = 2) +

  geom_segment(
    data = arrows,
    aes(
      x = 0, y = 0,
      xend = DCA1 * 2,
      yend = DCA2 * 2
    ),
    inherit.aes = FALSE,
    arrow = arrow(length = unit(0.25, "cm")),
    colour = "black"
  ) +
  geom_text(
  data = arrows,
  aes(
    x = DCA1 * 2.3,
    y = DCA2 * 2.3,
    label = Variable
  ),
  inherit.aes = FALSE
)+
 scale_colour_discrete(
    labels = c(
      "Lic" = "Kleiner Sumpf",
      "Meu_trock" = "Fuchshügel",
      "Meu_nass" = "Auf der Pfalz"
    )
  ) +

  labs(
    title = "DCA der Vegetationsaufnahmen",
    x = "DCA1",
    y = "DCA2"
  ) +

  theme_minimal() +
  theme(
    legend.title = element_blank(),
    plot.title = element_text(hjust = 0.5)
  )
```

fit

|                      | DCA1     | DCA2     | r\^2   | Pr(\>r)      |
|----------------------|----------|----------|--------|--------------|
| weighted light       | -0.95860 | 0.28475  | 0.8912 | 0.001 \*\*\* |
| weighted temperature | -0.74456 | -0.66756 | 0.1546 | 0.001 \*\*\* |
| weighted wetness     | -0.86324 | 0.50479  | 0.5449 | 0.001 \*\*\* |
| weighted nitrogen    | 0.13362  | 0.99103  | 0.0352 | 0.010 \*\*   |
| weighted alkalinity  | -0.49286 | 0.87011  | 0.0273 | 0.026 \*     |

## 6.2 Auf der Pfalz

```{r}

comm_MN <- comm_matrix[
  weighted_values$site == "Meu_nass",
]


dca <- decorana(comm_MN)
summary(dca)

env_MN <- weighted_values %>%
  filter(site == "Meu_nass")
fit <- envfit(dca, env_MN[, c("Weighted_light",
    "Weighted_temperature",
    "Weighted_wetness",
    "Weighted_nitrogen",
    "Weighted_alkalinity")])
fit

plot(dca)
arrows <- as.data.frame(scores(fit, display = "vectors"))
arrows$Variable <- rownames(arrows)
arrows$Variable <- c(
  "Licht",
  "Temperatur",
  "Feuchte",
  "Stickstoff",
  "Basengehalt"
)

dca_scores <- scores(dca, display = "sites")
dca_df <- as.data.frame(dca_scores)
dca_df$Name <- rownames(dca_df)
dca_df$site <- vegdata$site[match(dca_df$Name, vegdata$plot.ID)]
dca_df$Transektnummer <- vegdata$Transektnummer[match(dca_df$Name, vegdata$plot.ID)]
dca_df$Distanz <- abs(dca_df$Transektnummer)

ggplot(dca_df, aes(DCA1, DCA2, colour = Distanz)) +
  geom_point(size = 3) +
  scale_colour_gradient(
    low = "yellow",
    high = "darkred",
    name = "Entfernung zur Mitte"
    )+
  geom_segment(
    data = arrows,
    aes(
      x = 0, y = 0,
      xend = DCA1 * 2,
      yend = DCA2 * 2
    ),
    inherit.aes = FALSE,
    arrow = arrow(length = unit(0.25, "cm")),
    colour = "black") +
  geom_text(
  data = arrows,
  aes(
    x = DCA1 * 2.3,
    y = DCA2 * 2.3,
    label = Variable
  ),
  inherit.aes = FALSE
  ) +

  labs(
    title = "DCA Vegetation Auf der Pfalz",
    x = "DCA1",
    y = "DCA2"
  ) +

  theme_minimal() +
  theme(
    plot.title = element_text(hjust = 0.5)
  )

```

## 6.3 Fuchshügel

```{r}
comm_MT <- comm_matrix[
  weighted_values$site == "Meu_trock",
]


dca <- decorana(comm_MT)
summary(dca)

env_MT <- weighted_values %>%
  filter(site == "Meu_trock")
fit <- envfit(dca, env_MT[, c("Weighted_light",
    "Weighted_temperature",
    "Weighted_wetness",
    "Weighted_nitrogen",
    "Weighted_alkalinity")])
fit

plot(dca)
arrows <- as.data.frame(scores(fit, display = "vectors"))
arrows$Variable <- rownames(arrows)
arrows$Variable <- c(
  "Licht",
  "Temperatur",
  "Feuchte",
  "Stickstoff",
  "Basengehalt"
)

dca_scores <- scores(dca, display = "sites")
dca_df <- as.data.frame(dca_scores)
dca_df$Name <- rownames(dca_df)
dca_df$site <- vegdata$site[match(dca_df$Name, vegdata$plot.ID)]
dca_df$Transektnummer <- vegdata$Transektnummer[match(dca_df$Name, vegdata$plot.ID)]
dca_df$Distanz <- abs(dca_df$Transektnummer)

ggplot(dca_df, aes(DCA1, DCA2, colour = Distanz)) +
  geom_point(size = 3) +
  scale_colour_gradient(
    low = "yellow",
    high = "darkred",
    name = "Entfernung zur Mitte"
    )+
  geom_segment(
    data = arrows,
    aes(
      x = 0, y = 0,
      xend = DCA1 * 2,
      yend = DCA2 * 2
    ),
    inherit.aes = FALSE,
    arrow = arrow(length = unit(0.25, "cm")),
    colour = "black") +
  geom_text(
  data = arrows,
  aes(
    x = DCA1 * 2.3,
    y = DCA2 * 2.3,
    label = Variable
  ),
  inherit.aes = FALSE
  ) +

  labs(
    title = "DCA Vegetation Fuchshügel",
    x = "DCA1",
    y = "DCA2"
  ) +

  theme_minimal() +
  theme(
    plot.title = element_text(hjust = 0.5)
  )

```

## 6.3 Kleiner Sumpf

```{r}
comm_L <- comm_matrix[
  weighted_values$site == "Lic",
]


dca <- decorana(comm_L)
summary(dca)

env_L <- weighted_values %>%
  filter(site == "Lic")
fit <- envfit(dca, env_L[, c("Weighted_light",
    "Weighted_temperature",
    "Weighted_wetness",
    "Weighted_nitrogen",
    "Weighted_alkalinity")])
fit

plot(dca)
arrows <- as.data.frame(scores(fit, display = "vectors"))
arrows$Variable <- rownames(arrows)
arrows$Variable <- c(
  "Licht",
  "Temperatur",
  "Feuchte",
  "Stickstoff",
  "Basengehalt"
)

dca_scores <- scores(dca, display = "sites")
dca_df <- as.data.frame(dca_scores)
dca_df$Name <- rownames(dca_df)
dca_df$site <- vegdata$site[match(dca_df$Name, vegdata$plot.ID)]
dca_df$Transektnummer <- vegdata$Transektnummer[match(dca_df$Name, vegdata$plot.ID)]
dca_df$Distanz <- abs(dca_df$Transektnummer)

ggplot(dca_df, aes(DCA1, DCA2, colour = Distanz)) +
  geom_point(size = 3) +
  scale_colour_gradient(
    low = "yellow",
    high = "darkred",
    name = "Entfernung zur Mitte"
    )+
  geom_segment(
    data = arrows,
    aes(
      x = 0, y = 0,
      xend = DCA1 * 2,
      yend = DCA2 * 2
    ),
    inherit.aes = FALSE,
    arrow = arrow(length = unit(0.25, "cm")),
    colour = "black") +
  geom_text(
  data = arrows,
  aes(
    x = DCA1 * 2.3,
    y = DCA2 * 2.3,
    label = Variable
  ),
  inherit.aes = FALSE
  ) +

  labs(
    title = "DCA Vegetation Kleiner Sumpf",
    x = "DCA1",
    y = "DCA2"
  ) +

  theme_minimal() +
  theme(
    plot.title = element_text(hjust = 0.5)
  )

```

# 7 Transektanalyse

```{r}


#plot entlang der Transekte
merged_data %>%
  filter(site == "Lic") %>%
  ggplot( aes(Transektnummer, Weighted_wetness)) +
  geom_point() +
#  geom_smooth() +
  facet_wrap(~ Transekt)

merged_data %>%
  filter(site == "Meu_nass") %>%
  ggplot( aes(Transektnummer, Weighted_wetness)) +
  geom_point() +
 # geom_smooth() +
  facet_wrap(~ Transekt)

merged_data %>%
  filter(site == "Meu_trock") %>%
  ggplot( aes(Transektnummer, Weighted_wetness)) +
  geom_point() +
 # geom_smooth() +
  facet_wrap(~ Transekt)

merged_data %>%
  filter(site == "Lic") %>%
  ggplot( aes(Transektnummer, Weighted_temperature)) +
  geom_point() +
  geom_smooth() +
  facet_wrap(~ Transekt)

merged_data %>%
  filter(site == "Lic") %>%
  ggplot( aes(Transektnummer, Weighted_light)) +
  geom_point() +
  geom_smooth() +
  facet_wrap(~ Transekt)

merged_data %>%
  filter(site == "Lic") %>%
  ggplot( aes(Transektnummer, Weighted_nitrogen)) +
  geom_point() +
  geom_smooth() +
  facet_wrap(~ Transekt)
merged_data %>%
  filter(site == "Lic") %>%
  ggplot( aes(Transektnummer, Weighted_alkalinity)) +
  geom_point() +
  geom_smooth() +
  facet_wrap(~ Transekt)

merged_data %>%
  filter(site == "Lic") %>%
  ggplot( aes(Transektnummer, Weighted_temperature)) +
  geom_point() +
  geom_smooth() +
  facet_wrap(~ Transekt)

merged_data %>%
  filter(site == "Lic") %>%
  ggplot( aes(Transektnummer, Richness)) +
  geom_point() +
  geom_smooth() +
  facet_wrap(~ Transekt)

merged_data %>%
  filter(site == "Lic") %>%
  ggplot( aes(Transektnummer, Shannon)) +
  geom_point() +
  geom_smooth() +
  facet_wrap(~ Transekt)

merged_data %>%
  filter(site == "Lic") %>%
  ggplot( aes(Transektnummer, Evenness)) +
  geom_point() +
  geom_smooth() +
  facet_wrap(~ Transekt)
```

```{r}
plot_data <- merged_data %>%
  mutate(
    x = if_else(Transekt == "WO", Transektnummer, 0),
    y = if_else(Transekt == "NS", Transektnummer, 0)
  )

plot_data%>%
  filter(site=="Lic")%>%
  ggplot( aes(x = x, y = y, color = Weighted_wetness)) +
  geom_point(size = 4) +
  coord_equal() +
  scale_color_viridis_c(name = "Feuchtezahl") +
  labs(x = "West–Ost", y = "Süd–Nord") +
  theme_minimal()

#farbschema anpassen, evtl bessere kontraste (und evtl invertieren weil je feuchter desto blauer eig, aber bei den anderen parametern ist das ja egal)
```

3D Plot

```{r}
library(plotly)
plot_3d <- merged_data %>%
  filter(site == "Lic") %>%
  mutate(
    x = ifelse(Transekt == "WO", Transektnummer, 0),
    y = ifelse(Transekt == "NS", Transektnummer, 0),
    z = Weighted_wetness
  )

plot_ly(
  plot_3d,
  x = ~x,
  y = ~y,
  z = ~z,
  color = ~Transekt,
  type = "scatter3d",
  mode = "lines"
) %>%
  plotly::layout(
    scene = list(
      xaxis = list(title = "WO-Transekt"),
      yaxis = list(title = "NS-Transekt"),
      zaxis = list(title = "Weighted wetness")
    )
  )
```

was sollte ich sonst noch analysieren? -\> modelle: diversität, deckung TL usw \~ feuchte, licht usw
