---
title: "Vegetationsanalyse"
format: 
  html:
    toc: true
    toc-location: left
    toc-depth: 3
    toc-title: "Inhaltsverzeichnis"
    number-sections: false
editor: visual
---

# 1 Packages

```{r}
#| label: load packages
#| output: false
library(tidyverse)
library(readxl)
library(writexl)
library(vegan)
library(ggplot2)
library(ggrepel)
library(corrplot)
library(lme4)
library(performance)
library(MASS)
library(ggnewscale)
library(grid)
library(conflicted)
  conflict_prefer("select", "dplyr")
  conflict_prefer("filter", "dplyr")
library(mgcv)
library(emmeans)
```

# 2 Daten einlesen und vorbereiten

```{r}
#| label: read data
#| output: false
vegdata <- read.csv("vegdata_final.csv")
str(vegdata)
#spalten anders ordnen
vegdata <- vegdata %>%
  relocate(Transekt, Transektnummer, .after = Name)
str(vegdata)
#entfernen von Arten, die auf der Artenliste waren, aber in keinem der Plots vorkommen
vegdata <- vegdata[, c(
  names(vegdata)[1:6],
  names(vegdata)[7:ncol(vegdata)][
    colSums(vegdata[, 7:ncol(vegdata)], na.rm = TRUE) > 0
  ]
)]

```

```{r}
str(vegdata)
```

```{r}
#| label: convert to long format
#| output: false

#Umwandeln zu Long format: 0-Werte bleiben erhalten

rownames(vegdata) <- vegdata$Name 
vegdata$Name <- NULL 
ncol(vegdata) 
str(vegdata)
art_cols <- grep("_(TL|HL|ML|SL)$", names(vegdata), value = TRUE)
#adaptiert nach ChatGPT 5.5
veg_long <- vegdata %>%
  rownames_to_column("Name") %>%
  pivot_longer(cols = all_of(art_cols), names_to = "Art_full", values_to = "Deckung") %>% 
  separate(Art_full, into = c("Art", "Schicht"), sep = "_(?=[A-Z]{1,2}$)")
#sep trennt die Schicht sauber ab, da Arten als Gattung_Epitheton_Schicht vorliegen
str(veg_long)


```

```{r}
#| label: Attribute hinzufügen
# Attribute hinzufügen
arten_attribute <- veg_long %>%
  distinct(Art) %>%
  arrange(Art) %>%
  mutate(
    Wuchsform = NA_character_,
    Sukzessionszeiger = NA,
    Moorart = NA_character_
  )
write_csv(
  arten_attribute,
  "arten_attribute.csv",
  na = ""
)
#anschließend Bearbeitung in Excel, Reimport
attribute<- read.csv("arten_attribute_filled.csv", header=T)
attribute$Wuchsform<- factor(attribute$Wuchsform)

#join mit veg_long
veg_long <- veg_long %>%
  left_join(attribute, by = "Art", relationship = "many-to-one")
str(veg_long)
```

```{r}
#| label: create subsets

#subsets für jede fläche machen
Lic_subset <- subset(veg_long, site == "Lic")
MN_subset <- subset(veg_long, site =="Meu_nass")
MT_subset <- subset(veg_long, site =="Meu_trock")

```

# 3 Deckung der Layer und dominanter Arten

Top 10 Arten nach Deckung

Das subset sollte ersetzt werden durch Lic_subset, MN_subset, MT_subset

```{r}
#| label: Deckung und Häufikgeit der Top10 Arten
# alternativ nach Deckung bzw Häufigkeit ordnen: arrange(desc(mean_deckung)) ODER arrange(desc(n))


#mittlere Deckungen
top10 <- Lic_subset %>%
  group_by(Art) %>%
  summarise(
    mean_deckung = mean(Deckung, na.rm = TRUE),
    n = sum(Deckung > 0)
  ) %>%
  arrange(desc(mean_deckung)) %>%
  slice_head(n = 10) 
top10

#Anzahl von holzigen Arten in der Krautschicht
#ersetze Pinus_sylvestris mit Betula oder Frangula_alnus, ersetze Lic_subset durch andere MT_subset oder MN_subset
Lic_subset %>%
  filter(
    Art == "Pinus_sylvestris",
    Deckung > 0
  ) %>%
  count(Schicht, name = "Anzahl")

```

Deckung nach Layer

```{r}
#| label: deckung der layer

layer_per_plot<- read.csv("Deckung_Schichten.csv", header=T)

layer_deckung <- layer_per_plot%>%
  group_by(site) %>%
  summarise(TL =mean(TL, na.rm=T),
            SL = mean(SL, na.rm=T),
            HL = mean(HL, na.rm=T),
            ML= mean(ML, na.rm=T),
            bare_soil = mean(bare.soil, na.rm=T),
            .groups="drop")

layer_deckung<-layer_deckung %>%
  pivot_longer(
    cols = c(TL, SL, HL, ML, bare_soil),
    names_to = "Schicht",
    values_to = "Deckung"
  )%>%
  mutate(
    Schicht = factor(Schicht, levels = c("bare_soil", "ML", "HL", "SL", "TL")))

#adaptiert nach ChatGPT 5.5
layer_deckung%>%
  ggplot(aes(x = site, y = Deckung, fill = Schicht)) +
  geom_col(position = position_stack(reverse = TRUE)) +
  geom_text(
    aes(label = round(Deckung, 1)),
    position = position_stack(vjust = 0.5, reverse = TRUE),
    size = 3
  ) +
  scale_x_discrete(
    labels = c(
      "Meu_nass" = "Auf der Pfalz",
      "Meu_trock" = "Fuchshügel",
      "Lic" = "Kleiner Sumpf"
    )
  ) +
  labs(
    y = "Mittlere Deckung [%]",
    x = NULL,
    fill = "Schicht"
  ) +
  theme_minimal()



#Export der Daten für die Tree layer für Analyse in Analysis-clean im Ordner Logger
#muss nur einmalig durchgeführt werden
#layer_per_plot <- layer_per_plot %>%
#  left_join(
#    vegdata %>%
#      select(plot.ID, site, arbeitsname, Transekt, Transektnummer),
#    by = c("plot.ID", "site", "arbeitsname")
#  )
#layer_tree <- layer_per_plot %>%
#  select(-SL, -HL, -ML, -water, -bare.soil)
#write.csv(layer_tree, "treelayer.csv")

```

# 4 Zeigerwerte einlesen und vorbereiten

```{r}
#| label: import zeigerwerte
# Zeigerwerte von GBIF
zeigerwerte <- read.table("dwca-zeigerwerte-v1.2/ellenberg.txt",sep = "\t", header = TRUE)
zeigerwerte <- zeigerwerte %>%
  rename(gbif_name = id)
# Liste meiner Arten, Artnamen für GBIF-Artnamen angepasst
mapping <- read_xlsx("artenliste_mapping.xlsx")

# Tabellen zusammenführen
zeiger_mapped <- zeigerwerte %>%
  inner_join(mapping, by = "gbif_name") %>%
  select(gbif_name, my_name, light, temperature, continental, wetness, alkalinity, nitrogen, salinity)

# Tabelle aufräumen
zeiger_mapped <- zeiger_mapped %>%
  mutate(across(
    c(light, temperature, continental, wetness, alkalinity, nitrogen, salinity),
    ~ str_remove_all(.x, "[~()xX=]") %>%
      as.numeric()
  ))
zeiger_mapped <- zeiger_mapped %>%
  rename(Art = my_name)
zeiger_mapped <- zeiger_mapped %>%
  select(-gbif_name)
```

```{r}
#| label: gewichtete zeigerwerte berechnen
#| output: false
combined_long <- left_join(veg_long, zeiger_mapped, by = "Art")
str(combined_long)

weighted_values <- combined_long %>%
  group_by(plot.ID, Name, site, Transekt, Transektnummer) %>%
  summarise(
    Weighted_light = sum(Deckung * light, na.rm = TRUE) / sum(Deckung, na.rm = TRUE),
    Weighted_temperature = sum(Deckung * temperature, na.rm = TRUE) / sum(Deckung, na.rm = TRUE),
    Weighted_wetness = sum(Deckung * wetness, na.rm = TRUE) / sum(Deckung, na.rm = TRUE),
    Weighted_nitrogen = sum(Deckung * nitrogen, na.rm = TRUE) / sum(Deckung, na.rm = TRUE),
    Weighted_continental = sum(Deckung * continental, na.rm = TRUE) / sum(Deckung, na.rm = TRUE),
    Weighted_alkalinity = sum(Deckung * alkalinity, na.rm = TRUE) / sum(Deckung, na.rm = TRUE),
    Weighted_salinity = sum(Deckung * salinity, na.rm = TRUE) / sum(Deckung, na.rm = TRUE),
    .groups = "drop"
  )

```

# 5 Höhendaten einlesen und verarbeiten

```{r}
#| label: elevation data
#| output: false
#|warning: false
# Einlesen
licMO <- read.csv("../Nele/höhenprofile/Lichtenau/lic_MO.csv", header=F)
licWM <- read.csv("../Nele/höhenprofile/Lichtenau/lic_WM_min.csv", header=F)
licMS <- read.csv("../Nele/höhenprofile/Lichtenau/lic_MS.csv", header=F)
licNM <- read.csv("../Nele/höhenprofile/Lichtenau/lic_NM.csv", header=F)
licMS$V1 <- licMS$V1 + max(licNM$V1)
licNS <- bind_rows(licNM, licMS )
licMO$V1 <- licMO$V1 + max(licWM$V1)
licWO <- bind_rows(licWM, licMO )

MeunassWM <- read.csv("../Nele/höhenprofile/Meu-nass/mn_WM.csv", header=F)
MeunassMO <- read.csv("../Nele/höhenprofile/Meu-nass/mn_MO.csv", header=F)
MeunassMS <- read.csv("../Nele/höhenprofile/Meu-nass/mn_MS.csv", header=F)
MeunassNM <- read.csv("../Nele/höhenprofile/Meu-nass/mn_NM.csv", header=F)
MeunassMS$V1 <- MeunassMS$V1 + max(MeunassNM$V1)
MeunassNS <- bind_rows(MeunassNM, MeunassMS )
MeunassMO$V1 <- MeunassMO$V1 + max(MeunassWM$V1)
MeunassWO <- bind_rows(MeunassWM, MeunassMO )

MeutrockWM <- read.csv("../Nele/höhenprofile/Meu-trock/mt_WM.csv", header=F)
MeutrockMO <- read.csv("../Nele/höhenprofile/Meu-trock/mt_MO.csv", header=F)
MeutrockMS <- read.csv("../Nele/höhenprofile/Meu-trock/mt_MS.csv", header=F)
MeutrockNM <- read.csv("../Nele/höhenprofile/Meu-trock/mt_NM.csv", header=F)
MeutrockMS$V1 <- MeutrockMS$V1 + max(MeutrockNM$V1)
MeutrockNS <- bind_rows(MeutrockNM, MeutrockMS )
MeutrockMO$V1 <- MeutrockMO$V1 + max(MeutrockWM$V1)
MeutrockWO <- bind_rows(MeutrockWM, MeutrockMO )

#Duplikate entfernen
licNS <- licNS %>%
  distinct(V1, V2, .keep_all = T)
licWO <- licWO%>%
  distinct(V1, V2, keep.all=T)
MeunassNS <- MeunassNS %>%
  distinct(V1, V2, .keep_all = T)
MeunassWO <- MeunassWO %>%
  distinct(V1, V2, .keep_all = T)
MeutrockNS <- MeutrockNS %>%
  distinct(V1, V2, .keep_all = T)
MeutrockWO <- MeutrockWO %>%
  distinct(V1, V2, .keep_all = T)

#Generelles Problem: Plotzahl und gemessener Abstand der GPS-Punkte stimmen nicht überein. Höhendaten werden deshalb auf die Plotzahl gestaucht/gestreckt und interpoliert, sodass für jeden Plot ein Höhenwert vorliegt
#Interpolation (Funktion von ChatGPT GPT 5.5)
n_plots <- vegdata %>%
  group_by("site", "Transekt")%>%
  count(site, Transekt, name = "n_plots")
n_plots

#übernommen von ChatGPT 5.5
interpolate_height <- function(df, site_name, transekt_name, values_col = V2) {
  
  n <- n_plots |>
    dplyr::ungroup() |>
    dplyr::filter(site == site_name, Transekt == transekt_name) |>
    dplyr::pull(n_plots)
  
  werte <- df |> dplyr::pull({{ values_col }})
  
  approx(
    x = seq(0, 1, length.out = length(werte)),
    y = werte,
    xout = seq(0, 1, length.out = n)
  )$y
}

licNS_hoehe <- interpolate_height(licNS, "Lic", "NS")
licWO_hoehe<- interpolate_height(licWO, "Lic", "WO")
MeunassNS_hoehe <- interpolate_height(MeunassNS, "Meu_nass", "NS")
MeunassWO_hoehe<- interpolate_height(MeunassWO, "Meu_nass", "WO")
MeutrockNS_hoehe<- interpolate_height(MeutrockNS, "Meu_trock", "NS")
MeutrockWO_hoehe<- interpolate_height(MeutrockWO, "Meu_trock", "WO")
#Überprüfen mit Plot
par(mfrow = c(2, 3))
plot(licNS_hoehe, type ="line")
plot(licWO_hoehe, type ="line")
plot(MeunassNS_hoehe, type ="line")
plot(MeunassWO_hoehe, type ="line")
plot(MeutrockNS_hoehe, type ="line")
plot(MeutrockWO_hoehe, type ="line")

```

```{r}
#| label: arbeitsnamen einfügen und überprüfen
#adaptiert nach ChatGPT 5.5
#arbeitsnamen anfügen, da nicht alle vegetationsaufnahmen in der gleichen Richtung erfolgt sind!
#MT_WO ist WM1-26, MO1-27
MT_WO_arbeitsname <- c(paste0("WM", 1:26),paste0("MO", 1:27))
length(MT_WO_arbeitsname);length(MeutrockWO_hoehe)
MeutrockWO_hoehe_df <- data.frame(
  arbeitsname = MT_WO_arbeitsname,
  Hoehe = MeutrockWO_hoehe,
  site = "Meu_trock")
#MT_NS ist NM1-29, SM1-30
MT_NS_arbeitsname <- c(paste0("NM", 1:29),paste0("SM", 30:1))
length(MT_NS_arbeitsname);length(MeutrockNS_hoehe)
MeutrockNS_hoehe_df <- data.frame(
  arbeitsname = MT_NS_arbeitsname,
  Hoehe = MeutrockNS_hoehe,
   site = "Meu_trock")
#MN_WO ist OM 1-32, WM 1-32
MN_WO_arbeitsname <- c(paste0("WM", 1:32),paste0("OM", 32:1))
length(MN_WO_arbeitsname);length(MeunassWO_hoehe)
MeunassWO_hoehe_df <- data.frame(
  arbeitsname = MN_WO_arbeitsname,
  Hoehe = MeunassWO_hoehe,
   site = "Meu_nass")
#MN_NS ist SM1-23, NM 1-22
MN_NS_arbeitsname <- c(paste0("NM",1:22 ),paste0("SM",23:1 ))
length(MN_NS_arbeitsname);length(MeunassNS_hoehe)
MeunassNS_hoehe_df <- data.frame(
  arbeitsname = MN_NS_arbeitsname,
  Hoehe = MeunassNS_hoehe,
   site = "Meu_nass")
#LicWO ist OW 1-67
L_WO_arbeitsname <- c(paste0("OW",67:1 ))
length(L_WO_arbeitsname);length(licWO_hoehe)
licWO_hoehe_df <- data.frame(
  arbeitsname = L_WO_arbeitsname,
  Hoehe = licWO_hoehe,
   site = "Lic")
#LicNS ist SN 1-62
L_NS_arbeitsname <- c(paste0("SN",62:1 ))
length(L_NS_arbeitsname);length(licNS_hoehe)
licNS_hoehe_df <- data.frame(
  arbeitsname = L_NS_arbeitsname,
  Hoehe = licNS_hoehe,
   site = "Lic")

#Zusammenfügen wie in vegdata -> erstmal Reihenfolge nachgucken
vegdata %>%
  mutate(zeile = row_number()) %>%
  group_by(site, Transekt) %>%
  summarise(
    erste_Zeile = min(zeile),
    letzte_Zeile = max(zeile),
    n = n(),
    .groups = "drop"
  ) %>%
  arrange(erste_Zeile)

hoehe <- bind_rows(MeutrockWO_hoehe_df, MeutrockNS_hoehe_df,MeunassWO_hoehe_df,MeunassNS_hoehe_df,licWO_hoehe_df,licNS_hoehe_df)
str(hoehe)

vegdata <- vegdata %>%
  left_join(
    hoehe,
    by = c("site", "arbeitsname")) 
#überprüfen mit Plot
vegdata <- vegdata %>%
  relocate(Hoehe, .after = Transektnummer)

ggplot(vegdata,
       aes(x = Transektnummer,
           y = Hoehe,
           group = 1)) +
  geom_line() +
  geom_point() +
  facet_wrap(~ site + Transekt,
             scales = "free") +
  theme_bw()

```

# 6 Diversitätsmaße berechnen

```{r}
#| label: species richness, Shannon Index, relative Häufigkeit und species evenness bestimmen
#| output: false
#anlegen einer Vegetationsmatrix
comm_matrix <- veg_long %>%
  group_by(plot.ID, Art) %>%
  summarise(Deckung = sum(Deckung), .groups = "drop") %>%
  pivot_wider(
    names_from = Art,
    values_from = Deckung,
    values_fill = 0
  ) %>%
  tibble::column_to_rownames("plot.ID")
str(comm_matrix)

#berechnen von species richness, shannon Index, relativer Häufigkeit und Evenness
species_richness <- specnumber(comm_matrix)
shannon_index <- diversity(comm_matrix, index = "shannon")
relative_freq <- decostand(comm_matrix, method = "total")
species_evenness <- shannon_index / log(specnumber(comm_matrix))

# Ergebnisse in ein Dataframe packen
results <- data.frame(
  Plot = rownames(comm_matrix),
  Richness = species_richness,
  Shannon = shannon_index,
  Evenness = species_evenness)


str(results)

```

```{r}
#| label: Zusammenführen mit gewichteten Zeigerwerten
results$Plot <- as.integer(results$Plot)

#Höhendaten vorbereiten
hoeheID <- vegdata %>%
  select(plot.ID, Hoehe)

merged_data <- results %>%
  left_join(weighted_values, by = c("Plot" = "plot.ID")) %>%
  left_join(hoeheID, by = c("Plot" = "plot.ID")) %>%
  left_join(layer_per_plot %>% select(-Name, -site, -arbeitsname),
    by = c("Plot" = "plot.ID"))



#Zusammenführen mit Attributen
attribute_deckung <- veg_long %>%
  group_by(Name, site) %>%
  summarise(
    Sukzessionszeiger = sum(
      Deckung[Sukzessionszeiger %in% TRUE],
      na.rm = T),
    Moorart = sum(Deckung[Moorart %in% T],na.rm=T),
    woody = sum(Deckung[Wuchsform %in% "woody"],na.rm=T),
    grass = sum(Deckung[Wuchsform %in% "grass"], na.rm =T),
    .groups = "drop"
  )

merged_data <- merged_data %>%
  left_join(
    attribute_deckung,
    by = c("Name", "site")
  )
  
str(merged_data)
```

## Summary Diversitätsmaße berechnen

```{r}
#| label: summary pro Standort
summary_area <- merged_data%>%
  group_by(site)%>%
  summarize(
    richness_mean = mean(Richness),
    richness_min = min(Richness),
    richness_max = max(Richness),
    richness_range = richness_max-richness_min,
    richness_sd = sd(Richness),
    shannon_mean = mean(Shannon),
    shannon_min = min(Shannon),
    shannon_max =max(Shannon),
    shannon_range = shannon_max-shannon_min,
    shannon_sd = sd(Shannon),
    evenness_mean = mean (Evenness, na.rm=T),
    evenness_min = min(Evenness, na.rm=T),
    evenness_max = max(Evenness, na.rm=T),
    evenness_range = evenness_max-evenness_min,
    evenness_sd = sd(Evenness, na.rm=T),
    .groups = "drop"
  )
summary_area
```

# 7 DCA

DCA wird durchgeführt für

-   alle Flächen,

-   Einzelflächen und Einzelfächen mit:

    -   nur Moose

    -   nur Gefäßpflanzen

!Achtung! Wegen der gleichen Objektbenennung (dca, env) muss jeweils das gesamte Codechunk ausgeführt werden, um die korrekte DCA auszugeben und darzustellen

Alle DCA-Codechunks wurden adaptiert nach ChatGPT 5.5

## 7.1 Alle Flächen

```{r}
#| label: dca all areas
dca <- decorana(comm_matrix)
summary(dca)

fit <- envfit(dca, merged_data[, c("Weighted_light",
    "Weighted_temperature",
    "Weighted_wetness",
    "Weighted_nitrogen",
    "Weighted_alkalinity",
    "Hoehe"
#    ,
#    "TL",
#    "SL",
#    "HL",
#    "ML"
    )],
    na.rm=T)
fit

plot(dca)
arrows <- as.data.frame(scores(fit, display = "vectors"))
arrows$Variable <- rownames(arrows)
arrows$p_value <- fit$vectors$pvals
arrows$r2 <- fit$vectors$r
arrows$Variable <- c(
  "Lichtzahl",
  "Temperaturzahl",
  "Feuchtezahl",
  "Nährstoffzahl",
  "Reaktionszahl",
  "Höhe"
#  ,
#  "Baumschicht",
#  "Strauchschicht",
#  "Krautschicht",
#  "Moosschicht"
)

arrows_sig <- arrows %>%
  filter(p_value <= 0.05)

dca_scores <- scores(dca, display = "sites")
dca_df <- as.data.frame(dca_scores)
dca_df$Name <- rownames(dca_df)
dca_df$site <- vegdata$site[match(dca_df$Name, vegdata$plot.ID)]

p1<-ggplot(dca_df, aes(DCA1, DCA2, colour = site)) +
  geom_point(size = 2) +
  geom_segment(
    data = arrows_sig,
    aes(
      x = 0, y = 0,
      xend = DCA1 * 2,
      yend = DCA2 * 2
    ),
    inherit.aes = FALSE,
    arrow = arrow(length = unit(0.25, "cm")),
    colour = "black"
  ) +
  geom_text_repel(
    data = arrows,
    aes(
      x = DCA1 * 2.3,
      y = DCA2 * 2.3,
      label = Variable
    ),
    inherit.aes = FALSE,
    colour = "black",
    box.padding = 0.5,
    point.padding = 0.2,
    segment.colour = "grey50",
    max.overlaps = Inf
  ) +
 scale_colour_manual(
    breaks = c("Meu_trock", "Meu_nass", "Lic"),
    values = c(
      "Meu_trock" = "#D55E00",
      "Meu_nass"  = "#6495ED",
      "Lic"       = "#006400"
    ),
    labels = c(
      "Lic" = "Kleiner Sumpf",
      "Meu_trock" = "Fuchshügel",
      "Meu_nass" = "Auf der Pfalz"
    )
  ) +

  labs(
    title = "DCA der Vegetationsaufnahmen",
    x = "DCA1",
    y = "DCA2"
  ) +

  theme_minimal() +
  theme(
    legend.title = element_blank(),
    plot.title = element_text(hjust = 0.5)
  )
p1
ggsave("DCA-all-areas.png",p1, path ="plots",width = 10, height = 6, dpi = 300)
```

## 7.2 Einzelne Flächen

Ersetze jeweils "Meu_nass" durch "Meu_trock" oder "Lic" und die Beschriftung der Abbildung um für alle Flächen zu berechnen. Die Ersetzungen müssen in allen folgenden Codechunks ausgeführt werden (außer Moose Lichtenau). Die betreffenden Stellen sind jeweils

comm \<- veg_long %\>%\
filter(site=="Meu_nass")

und

env \<- merged_data %\>%\
filter(site == "Meu_nass")

und in der Beschriftung in ggplot() entspricht\
Auf der Pfalz = Meu_nass\
Fuchshügel = Meu_trock\
Kleiner Sumpf = Lic

labs(

title = "DCA der Vegetation -- Auf der Pfalz"

### 7.2.1 Alle Arten

```{r}
#| label: dca all species
comm <- veg_long %>%
  filter(site=="Meu_trock") %>%  
  group_by(plot.ID, Art) %>%
  summarise(
    Deckung = sum(Deckung, na.rm = TRUE),
    .groups = "drop"
  ) %>%
  pivot_wider(
    names_from = Art,
    values_from = Deckung,
    values_fill = 0
  )%>%
  tibble::column_to_rownames("plot.ID")
#entferne leere zeilen &spalten weil decorana damit nciht rechnen kann
comm <- comm[
  rowSums(comm) > 0,
  colSums(comm) > 0,
  drop = FALSE
]

dca <- decorana(comm)
summary(dca)

env <- merged_data %>%
  filter(site == "Meu_trock")
fit <- envfit(dca, env[, c("Weighted_light",
                              "Weighted_temperature",
                              "Weighted_wetness",
                              "Weighted_nitrogen",
                              "Weighted_alkalinity",
                              "Hoehe"
                           )])
fit

plot(dca)
arrows <-as.data.frame(scores(fit, display = "vectors"))
arrows$Variable <- rownames(arrows)
arrows$p_value <- fit$vectors$pvals
arrows$r2 <- fit$vectors$r
arrows$Variable <- c(
  "Lichtzahl",
  "Temperaturzahl",
  "Feuchtezahl",
  "Nährstoffzahl",
  "Reaktionszahl",
  "Höhe"
)
# nur Umweltvariablen mit signifikanten p-Werten anzeigen
arrows_sig <- arrows %>%
  filter(p_value <= 0.05)

#DCA scores
dca_scores <- scores(dca, display = "sites")
dca_df <- as.data.frame(dca_scores)
dca_df$Name <- rownames(dca_df)
dca_df$site <- vegdata$site[match(dca_df$Name, vegdata$plot.ID)]
dca_df$Transektnummer <- vegdata$Transektnummer[match(dca_df$Name, vegdata$plot.ID)]
dca_df$Distanz <- abs(dca_df$Transektnummer)
dca_df$Transekt <- vegdata$Transekt[
  match(dca_df$Name, vegdata$plot.ID)
]

#species scores
species_df <- as.data.frame(scores(dca, display = "species", choices = c(1,2)))
species_df$Art <- rownames(species_df)
species_totals <- colSums(comm, na.rm = TRUE)
species_df <- species_df %>%
  filter(Art %in% names(species_totals[species_totals > 0]))



################################################################################
#PLOT

p2<-ggplot() +
  # --------------------------------------------------
# NS-Transekt: Süden blau, Mitte weiß, Norden rot
# --------------------------------------------------
geom_point(
  data = dca_df %>%
    filter(Transekt == "NS"),
  aes(
    x = DCA1,
    y = DCA2,
    fill = Transektnummer,
    shape = Transekt
  ),
  size = 5.5,
  stroke = 0.7,
  colour = "black",
  alpha =0.6
) +
  scale_fill_gradient2(
    low = "#2166AC",
    mid = "white",
    high = "#B2182B",
    midpoint = 0,
    breaks = c(
      min(dca_df$Transektnummer[dca_df$Transekt == "NS"],
          na.rm = TRUE),
      0,
      max(dca_df$Transektnummer[dca_df$Transekt == "NS"],
          na.rm = TRUE)
    ),
    labels = c("Süden", "Mitte", "Norden"),
    name = "NS-Transekt"
  ) +
  
  # Neue unabhängige Füllfarbenskala
  ggnewscale::new_scale_fill() +
  
  # --------------------------------------------------
# WO-Transekt: Westen grün, Mitte weiß, Osten gelb
# --------------------------------------------------
geom_point(
  data = dca_df %>%
    filter(Transekt == "WO"),
  aes(
    x = DCA1,
    y = DCA2,
    fill = Transektnummer,
    shape = Transekt
  ),
  size = 4,
  stroke = 0.7,
  colour = "black",
  alpha =0.6
) +
  
  scale_fill_gradient2(
    low = "#1B7837",
    mid = "white",
    high = "#FFD92F",
    midpoint = 0,
    breaks = c(
      min(dca_df$Transektnummer[dca_df$Transekt == "WO"],
          na.rm = TRUE),
      0,
      max(dca_df$Transektnummer[dca_df$Transekt == "WO"],
          na.rm = TRUE)
    ),
    labels = c("Westen", "Mitte", "Osten"),
    name = "WO-Transekt"
  ) +

  
  # --------------------------------------------------
# Signifikante envfit-Pfeile
# --------------------------------------------------
geom_segment(
  data = arrows_sig,
  aes(
    x = 0,
    y = 0,
    xend = DCA1*2 ,
    yend = DCA2 *2
  ),
  inherit.aes = FALSE,
  arrow = arrow(
    length = unit(0.25, "cm"),
    type = "closed"
  ),
  linewidth = 0.9,
  colour = "darkmagenta"
) +
  
  geom_text_repel(
    data = arrows_sig,
    aes(
      x = DCA1 *2,
      y = DCA2 *2,
      label = Variable
    ),
    inherit.aes = FALSE,
    size = 3.6,
    fontface = "bold",
    colour = "darkmagenta",
    box.padding = 0.5,
    point.padding = 0.2,
    segment.colour = "grey50",
    max.overlaps = Inf,
    seed = 321
  ) +
  # --------------------------------------------------
# Arten
# --------------------------------------------------
geom_point(
  data = species_df,
  aes(x = DCA1, y = DCA2,shape = "Arten"),
  size = 4,
  colour = "black"
) +
geom_text_repel(
data = species_df,
    aes(
      x = DCA1,
      y = DCA2,
      label = Art
    ),
    size = 4.1,
    colour = "black",
    box.padding = 0.9,
    point.padding = 0.5,
    segment.colour = "black",
    max.overlaps = Inf,
    seed = 321
  ) +
  # --------------------------------------------------
# Beschriftungen von Achsen, Titel usw
# -------------------------------------------------- 
  scale_shape_manual(
  name = "Symbol",
  breaks = c("NS", "WO", "Arten"),
  values = c(
    NS = 21,
    WO = 22,
    Arten = 17
  ),
  labels = c(
    NS = "Nord–Süd",
    WO = "West–Ost",
    Arten = "Arten"
  )
)+
  labs(
    title = "DCA der Vegetation – Fuchshügel",
    x = "DCA1",
    y = "DCA2"
  ) +
  coord_equal() +
  theme_minimal() +
  theme(
    plot.title = element_text(
      hjust = 0.5,
      face = "bold"
    ),
    panel.grid.minor = element_blank(),
    legend.position = "right",
    legend.title = element_text(
    size = 14,
    face = "bold"
  ),
  legend.text = element_text(
    size = 13
  ),
  legend.key.size = unit(0.8, "cm"),
  legend.spacing.y = unit(0.3, "cm")
  )
p2
ggsave( "DCA-Meu-trock.png",p2, path="plots",width = 12, height = 10, dpi = 300)
```

### 7.2.2 Moose

#### a) Meusebach nass und Meusebach trocken

!Achtung! Bei Fläche "Lic" ist für die Moose ein anderes Codechunk auszuführen

```{r}
#| label: dca moss Meusebach
# nur für Meu_nass und Meu_trock
comm <- veg_long %>%
  filter(site=="Meu_trock"&Schicht =="ML") %>%  
  group_by(plot.ID, Art) %>%
  summarise(
    Deckung = sum(Deckung, na.rm = TRUE),
    .groups = "drop"
  ) %>%
  pivot_wider(
    names_from = Art,
    values_from = Deckung,
    values_fill = 0
  )%>%
  tibble::column_to_rownames("plot.ID")
#entferne leere zeilen &spalten weil decorana damit nciht rechnen kann
comm <- comm[
  rowSums(comm) > 0,
  colSums(comm) > 0,
  drop = FALSE
]

dca <- decorana(comm)
summary(dca)

env_vars <- c(
  "Weighted_light",
  "Weighted_temperature",
  "Weighted_wetness",
  "Weighted_nitrogen",
  "Weighted_alkalinity",
  "Hoehe"
#  ,
#  "TL",
#  "ML",
#  "HL",
#  "SL"
)

env <- merged_data %>%
  filter(
    site == "Meu_trock",
    as.character(Plot) %in% rownames(comm)
  ) %>%
  select(
    plot.ID = Plot,
    dplyr::all_of(env_vars)
  ) %>%
  mutate(plot.ID = as.character(plot.ID)) %>%
  distinct()

fit <- envfit(dca, env[, env_vars])

fit

plot(dca)
arrows <-as.data.frame(scores(fit, display = "vectors"))
arrows$Variable <- rownames(arrows)
arrows$p_value <- fit$vectors$pvals
arrows$r2 <- fit$vectors$r
arrows$Variable <- c(
  "Lichtzahl",
  "Temperaturzahl",
  "Feuchtezahl",
  "Nährstoffzahl",
  "Reaktionszahl",
  "Höhe"
#  ,
#  "Baumschicht",
#  "Strauchschicht",
#  "Krautschicht",
#  "Moosschicht"
)
# nur Umweltvariablen mit signifikanten p-Werten anzeigen
arrows_sig <- arrows %>%
  filter(p_value <= 0.05)

#DCA scores
dca_scores <- scores(dca, display = "sites")
dca_df <- as.data.frame(dca_scores)
dca_df$Name <- rownames(dca_df)
dca_df$site <- vegdata$site[match(dca_df$Name, vegdata$plot.ID)]
dca_df$Transektnummer <- vegdata$Transektnummer[match(dca_df$Name, vegdata$plot.ID)]
dca_df$Distanz <- abs(dca_df$Transektnummer)
dca_df$Transekt <- vegdata$Transekt[
  match(dca_df$Name, vegdata$plot.ID)
]

#species scores
species_df <- as.data.frame(scores(dca, display = "species", choices = c(1, 2)))
species_df$Art <- rownames(species_df)
species_totals <- colSums(comm, na.rm = TRUE)
species_df <- species_df %>%
  filter(Art %in% names(species_totals[species_totals > 0]))



################################################################################
#PLOT

p3<-ggplot() +
  # --------------------------------------------------
# NS-Transekt: Süden blau, Mitte weiß, Norden rot
# --------------------------------------------------
geom_point(
  data = dca_df %>%
    filter(Transekt == "NS"),
  aes(
    x = DCA1,
    y = DCA2,
    fill = Transektnummer,
    shape = Transekt
  ),
  size = 5.5,
  stroke = 0.7,
  colour = "black",
  alpha =0.6
) +
  scale_fill_gradient2(
    low = "#2166AC",
    mid = "white",
    high = "#B2182B",
    midpoint = 0,
    breaks = c(
      min(dca_df$Transektnummer[dca_df$Transekt == "NS"],
          na.rm = TRUE),
      0,
      max(dca_df$Transektnummer[dca_df$Transekt == "NS"],
          na.rm = TRUE)
    ),
    labels = c("Süden", "Mitte", "Norden"),
    name = "NS-Transekt"
  ) +
  
  # Neue unabhängige Füllfarbenskala
  ggnewscale::new_scale_fill() +
  
  # --------------------------------------------------
# WO-Transekt: Westen grün, Mitte weiß, Osten gelb
# --------------------------------------------------
geom_point(
  data = dca_df %>%
    filter(Transekt == "WO"),
  aes(
    x = DCA1,
    y = DCA2,
    fill = Transektnummer,
    shape = Transekt
  ),
  size = 4,
  stroke = 0.7,
  colour = "black",
  alpha =0.6
) +
  
  scale_fill_gradient2(
    low = "#1B7837",
    mid = "white",
    high = "#FFD92F",
    midpoint = 0,
    breaks = c(
      min(dca_df$Transektnummer[dca_df$Transekt == "WO"],
          na.rm = TRUE),
      0,
      max(dca_df$Transektnummer[dca_df$Transekt == "WO"],
          na.rm = TRUE)
    ),
    labels = c("Westen", "Mitte", "Osten"),
    name = "WO-Transekt"
  ) +

  
  # --------------------------------------------------
# Signifikante envfit-Pfeile
# --------------------------------------------------
geom_segment(
  data = arrows_sig,
  aes(
    x = 0,
    y = 0,
    xend = DCA1*2 ,
    yend = DCA2 *2
  ),
  inherit.aes = FALSE,
  arrow = arrow(
    length = unit(0.25, "cm"),
    type = "closed"
  ),
  linewidth = 0.9,
  colour = "darkmagenta"
) +
  
  geom_text_repel(
    data = arrows_sig,
    aes(
      x = DCA1 *2,
      y = DCA2 *2,
      label = Variable
    ),
    inherit.aes = FALSE,
    size = 3.6,
    fontface = "bold",
    colour = "darkmagenta",
    box.padding = 0.5,
    point.padding = 0.2,
    segment.colour = "grey50",
    max.overlaps = Inf,
    seed = 321
  ) +
  # --------------------------------------------------
# Arten
# --------------------------------------------------
geom_point(
  data = species_df,
  aes(x = DCA1, y = DCA2,shape = "Arten"),
  size = 4,
  colour = "black"
) +
geom_text_repel(
data = species_df,
    aes(
      x = DCA1,
      y = DCA2,
      label = Art
    ),
    size = 4.1,
    colour = "black",
    box.padding = 0.9,
    point.padding = 0.5,
    segment.colour = "black",
    max.overlaps = Inf,
    seed = 321
  ) +
  # --------------------------------------------------
# Beschriftungen von Achsen, Titel usw
# -------------------------------------------------- 
  scale_shape_manual(
  name = "Symbol",
  breaks = c("NS", "WO", "Arten"),
  values = c(
    NS = 21,
    WO = 22,
    Arten = 17
  ),
  labels = c(
    NS = "Nord–Süd",
    WO = "West–Ost",
    Arten = "Arten"
  )
)+
  labs(
    title = "DCA der Moosvegetation – Fuchshügel",
    x = "DCA1",
    y = "DCA2"
  ) +
  coord_equal() +
  theme_minimal() +
  theme(
    plot.title = element_text(
      hjust = 0.5,
      face = "bold"
    ),
    panel.grid.minor = element_blank(),
    legend.position = "right",
    legend.title = element_text(
    size = 14,
    face = "bold"
  ),
  legend.text = element_text(
    size = 13
  ),
  legend.key.size = unit(0.8, "cm"),
  legend.spacing.y = unit(0.3, "cm")
  )
p3
ggsave("DCA-Meu-trock-moss.png",p3, path="plots",width = 12, height = 10, dpi = 300)
```

#### b) Lichtenau

DCA1 hat nur eine Achsenlänge von 1,001 und wird maßgeblich von Sphagnum squarrosum bestimmt. Deshalb werden in Lichtenau statt DCA1 und DCA2 die Achsen DCA2 und DCA3 verwendet.

```{r}
#| label: dca moss Lichtenau
comm <- veg_long %>%
  filter(site=="Lic"&Schicht =="ML") %>%  
  group_by(plot.ID, Art) %>%
  summarise(
    Deckung = sum(Deckung, na.rm = TRUE),
    .groups = "drop"
  ) %>%
  pivot_wider(
    names_from = Art,
    values_from = Deckung,
    values_fill = 0
  )%>%
  tibble::column_to_rownames("plot.ID")
#entferne leere zeilen &spalten weil decorana damit nciht rechnen kann
comm <- comm[
  rowSums(comm) > 0,
  colSums(comm) > 0,
  drop = FALSE
]

dca <- decorana(comm)
summary(dca)

env_vars <- c(
  "Weighted_light",
  "Weighted_temperature",
  "Weighted_wetness",
  "Weighted_nitrogen",
  "Weighted_alkalinity",
  "Hoehe"
#  ,
#  "TL",
#  "ML",
#  "HL",
#  "SL"
)

env <- merged_data %>%
  filter(
    site == "Lic",
    as.character(Plot) %in% rownames(comm)
  ) %>%
  select(
    plot.ID = Plot,
    dplyr::all_of(env_vars)
  ) %>%
  mutate(plot.ID = as.character(plot.ID)) %>%
  distinct()

fit <- envfit(dca, env[, env_vars], choices =c(1:4))

fit

plot(dca)
arrows <-as.data.frame(scores(fit, display = "vectors", choices =c(1:4)))
arrows$Variable <- rownames(arrows)
arrows$p_value <- fit$vectors$pvals
arrows$r2 <- fit$vectors$r
arrows$Variable <- c(
  "Lichtzahl",
  "Temperaturzahl",
  "Feuchtezahl",
  "Nährstoffzahl",
  "Reaktionszahl",
  "Höhe"
#  ,
#  "Baumschicht",
#  "Strauchschicht",
#  "Krautschicht",
#  "Moosschicht"
)
# nur Umweltvariablen mit signifikanten p-Werten anzeigen
arrows_sig <- arrows %>%
  filter(p_value <= 0.05)

#DCA scores
dca_scores <- scores(dca, display = "sites")
dca_df <- as.data.frame(dca_scores)
dca_df$Name <- rownames(dca_df)
dca_df$site <- vegdata$site[match(dca_df$Name, vegdata$plot.ID)]
dca_df$Transektnummer <- vegdata$Transektnummer[match(dca_df$Name, vegdata$plot.ID)]
dca_df$Distanz <- abs(dca_df$Transektnummer)
dca_df$Transekt <- vegdata$Transekt[
  match(dca_df$Name, vegdata$plot.ID)
]

#species scores
species_df <- as.data.frame(scores(dca, display = "species", choices = c(1:4)))
species_df$Art <- rownames(species_df)
species_totals <- colSums(comm, na.rm = TRUE)
species_df <- species_df %>%
  filter(Art %in% names(species_totals[species_totals > 0]))



################################################################################
#PLOT

p4<-ggplot() +
  # --------------------------------------------------
# NS-Transekt: Süden blau, Mitte weiß, Norden rot
# --------------------------------------------------
geom_point(
  data = dca_df %>%
    filter(Transekt == "NS"),
  aes(
    x = DCA2,
    y = DCA3,
    fill = Transektnummer,
    shape = Transekt
  ),
  size = 5.5,
  stroke = 0.7,
  colour = "black",
  alpha =0.6
) +
  scale_fill_gradient2(
    low = "#2166AC",
    mid = "white",
    high = "#B2182B",
    midpoint = 0,
    breaks = c(
      min(dca_df$Transektnummer[dca_df$Transekt == "NS"],
          na.rm = TRUE),
      0,
      max(dca_df$Transektnummer[dca_df$Transekt == "NS"],
          na.rm = TRUE)
    ),
    labels = c("Süden", "Mitte", "Norden"),
    name = "NS-Transekt"
  ) +
  
  # Neue unabhängige Füllfarbenskala
  ggnewscale::new_scale_fill() +
  
  # --------------------------------------------------
# WO-Transekt: Westen grün, Mitte weiß, Osten gelb
# --------------------------------------------------
geom_point(
  data = dca_df %>%
    filter(Transekt == "WO"),
  aes(
    x = DCA2,
    y = DCA3,
    fill = Transektnummer,
    shape = Transekt
  ),
  size = 4,
  stroke = 0.7,
  colour = "black",
  alpha =0.6
) +
  
  scale_fill_gradient2(
    low = "#1B7837",
    mid = "white",
    high = "#FFD92F",
    midpoint = 0,
    breaks = c(
      min(dca_df$Transektnummer[dca_df$Transekt == "WO"],
          na.rm = TRUE),
      0,
      max(dca_df$Transektnummer[dca_df$Transekt == "WO"],
          na.rm = TRUE)
    ),
    labels = c("Westen", "Mitte", "Osten"),
    name = "WO-Transekt"
  ) +

  
  # --------------------------------------------------
# Signifikante envfit-Pfeile
# --------------------------------------------------
geom_segment(
  data = arrows_sig,
  aes(
    x = 0,
    y = 0,
    xend = DCA2*2 ,
    yend = DCA3 *2
  ),
  inherit.aes = FALSE,
  arrow = arrow(
    length = unit(0.25, "cm"),
    type = "closed"
  ),
  linewidth = 0.9,
  colour = "darkmagenta"
) +
  
  geom_text_repel(
    data = arrows_sig,
    aes(
      x = DCA2 *2,
      y = DCA3 *2,
      label = Variable
    ),
    inherit.aes = FALSE,
    size = 3.6,
    fontface = "bold",
    colour = "darkmagenta",
    box.padding = 0.5,
    point.padding = 0.2,
    segment.colour = "grey50",
    max.overlaps = Inf,
    seed = 321
  ) +
  # --------------------------------------------------
# Arten
# --------------------------------------------------
geom_point(
  data = species_df,
  aes(x = DCA2, y = DCA3,shape = "Arten"),
  size = 4,
  colour = "black"
) +
geom_text_repel(
data = species_df,
    aes(
      x = DCA2,
      y = DCA3,
      label = Art
    ),
    size = 4.1,
    colour = "black",
    box.padding = 0.9,
    point.padding = 0.5,
    segment.colour = "black",
    max.overlaps = Inf,
    seed = 321
  ) +
  # --------------------------------------------------
# Beschriftungen von Achsen, Titel usw
# -------------------------------------------------- 
  scale_shape_manual(
  name = "Symbol",
  breaks = c("NS", "WO", "Arten"),
  values = c(
    NS = 21,
    WO = 22,
    Arten = 17
  ),
  labels = c(
    NS = "Nord–Süd",
    WO = "West–Ost",
    Arten = "Arten"
  )
)+
  labs(
    title = "DCA der Moosvegetation – Kleiner Sumpf",
    x = "DCA2",
    y = "DCA3"
  ) +
  coord_equal() +
  theme_minimal() +
  theme(
    plot.title = element_text(
      hjust = 0.5,
      face = "bold"
    ),
    panel.grid.minor = element_blank(),
    legend.position = "right",
    legend.title = element_text(
    size = 14,
    face = "bold"
  ),
  legend.text = element_text(
    size = 13
  ),
  legend.key.size = unit(0.8, "cm"),
  legend.spacing.y = unit(0.3, "cm")
  )
p4
ggsave( "DCA-Lic-moss.png",p4, path="plots",width = 12, height = 10, dpi = 300)
```

### 7.2.3 Gefäßpflanzen

```{r}
#| label: dca vascular plants
comm <- veg_long %>%
  filter(site=="Meu_trock"& Schicht !="ML") %>%  
  group_by(plot.ID, Art) %>%
  summarise(
    Deckung = sum(Deckung, na.rm = TRUE),
    .groups = "drop"
  ) %>%
  pivot_wider(
    names_from = Art,
    values_from = Deckung,
    values_fill = 0
  )%>%
  tibble::column_to_rownames("plot.ID")
#entferne leere zeilen &spalten weil decorana damit nciht rechnen kann
comm <- comm[
  rowSums(comm) > 0,
  colSums(comm) > 0,
  drop = FALSE
]

dca <- decorana(comm)
summary(dca)

env_vars <- c(
  "Weighted_light",
  "Weighted_temperature",
  "Weighted_wetness",
  "Weighted_nitrogen",
  "Weighted_alkalinity",
  "Hoehe"
#  ,
#  "TL",
#  "ML",
#  "HL",
#  "SL"
)

env <- merged_data %>%
  filter(
    site == "Meu_trock",
    as.character(Plot) %in% rownames(comm)
  ) %>%
  select(
    plot.ID = Plot,
    dplyr::all_of(env_vars)
  ) %>%
  mutate(plot.ID = as.character(plot.ID)) %>%
  distinct()

fit <- envfit(dca, env[, env_vars])

fit

plot(dca)
arrows <-as.data.frame(scores(fit, display = "vectors"))
arrows$Variable <- rownames(arrows)
arrows$p_value <- fit$vectors$pvals
arrows$r2 <- fit$vectors$r
arrows$Variable <- c(
  "Lichtzahl",
  "Temperaturzahl",
  "Feuchtezahl",
  "Nährstoffzahl",
  "Reaktionszahl",
  "Höhe"
#  ,
#  "Baumschicht",
#  "Strauchschicht",
#  "Krautschicht",
#  "Moosschicht"
)
# nur Umweltvariablen mit signifikanten p-Werten anzeigen
arrows_sig <- arrows %>%
  filter(p_value <= 0.05)

#DCA scores
dca_scores <- scores(dca, display = "sites")
dca_df <- as.data.frame(dca_scores)
dca_df$Name <- rownames(dca_df)
dca_df$site <- vegdata$site[match(dca_df$Name, vegdata$plot.ID)]
dca_df$Transektnummer <- vegdata$Transektnummer[match(dca_df$Name, vegdata$plot.ID)]
dca_df$Distanz <- abs(dca_df$Transektnummer)
dca_df$Transekt <- vegdata$Transekt[
  match(dca_df$Name, vegdata$plot.ID)
]

#species scores
species_df <- as.data.frame(scores(dca, display = "species", choices = c(1, 2)))
species_df$Art <- rownames(species_df)
species_totals <- colSums(comm, na.rm = TRUE)
species_df <- species_df %>%
  filter(Art %in% names(species_totals[species_totals > 0]))



################################################################################
#PLOT

p5<-ggplot() +
  # --------------------------------------------------
# NS-Transekt: Süden blau, Mitte weiß, Norden rot
# --------------------------------------------------
geom_point(
  data = dca_df %>%
    filter(Transekt == "NS"),
  aes(
    x = DCA1,
    y = DCA2,
    fill = Transektnummer,
    shape = Transekt
  ),
  size = 5.5,
  stroke = 0.7,
  colour = "black",
  alpha =0.6
) +
  scale_fill_gradient2(
    low = "#2166AC",
    mid = "white",
    high = "#B2182B",
    midpoint = 0,
    breaks = c(
      min(dca_df$Transektnummer[dca_df$Transekt == "NS"],
          na.rm = TRUE),
      0,
      max(dca_df$Transektnummer[dca_df$Transekt == "NS"],
          na.rm = TRUE)
    ),
    labels = c("Süden", "Mitte", "Norden"),
    name = "NS-Transekt"
  ) +
  
  # Neue unabhängige Füllfarbenskala
  ggnewscale::new_scale_fill() +
  
  # --------------------------------------------------
# WO-Transekt: Westen grün, Mitte weiß, Osten gelb
# --------------------------------------------------
geom_point(
  data = dca_df %>%
    filter(Transekt == "WO"),
  aes(
    x = DCA1,
    y = DCA2,
    fill = Transektnummer,
    shape = Transekt
  ),
  size = 4,
  stroke = 0.7,
  colour = "black",
  alpha =0.6
) +
  
  scale_fill_gradient2(
    low = "#1B7837",
    mid = "white",
    high = "#FFD92F",
    midpoint = 0,
    breaks = c(
      min(dca_df$Transektnummer[dca_df$Transekt == "WO"],
          na.rm = TRUE),
      0,
      max(dca_df$Transektnummer[dca_df$Transekt == "WO"],
          na.rm = TRUE)
    ),
    labels = c("Westen", "Mitte", "Osten"),
    name = "WO-Transekt"
  ) +

  
  # --------------------------------------------------
# Signifikante envfit-Pfeile
# --------------------------------------------------
geom_segment(
  data = arrows_sig,
  aes(
    x = 0,
    y = 0,
    xend = DCA1*2 ,
    yend = DCA2 *2
  ),
  inherit.aes = FALSE,
  arrow = arrow(
    length = unit(0.25, "cm"),
    type = "closed"
  ),
  linewidth = 0.9,
  colour = "darkmagenta"
) +
  
  geom_text_repel(
    data = arrows_sig,
    aes(
      x = DCA1 *2,
      y = DCA2 *2,
      label = Variable
    ),
    inherit.aes = FALSE,
    size = 3.6,
    fontface = "bold",
    colour = "darkmagenta",
    box.padding = 0.5,
    point.padding = 0.2,
    segment.colour = "grey50",
    max.overlaps = Inf,
    seed = 321
  ) +
  # --------------------------------------------------
# Arten
# --------------------------------------------------
geom_point(
  data = species_df,
  aes(x = DCA1, y = DCA2,shape = "Arten"),
  size = 4,
  colour = "black"
) +
geom_text_repel(
data = species_df,
    aes(
      x = DCA1,
      y = DCA2,
      label = Art
    ),
    size = 4.1,
    colour = "black",
    box.padding = 0.9,
    point.padding = 0.5,
    segment.colour = "black",
    max.overlaps = Inf,
    seed = 321
  ) +
  # --------------------------------------------------
# Beschriftungen von Achsen, Titel usw
# -------------------------------------------------- 
  scale_shape_manual(
  name = "Symbol",
  breaks = c("NS", "WO", "Arten"),
  values = c(
    NS = 21,
    WO = 22,
    Arten = 17
  ),
  labels = c(
    NS = "Nord–Süd",
    WO = "West–Ost",
    Arten = "Arten"
  )
)+
  labs(
    title = "DCA der Gefäßpflanzenvegetation – Fuchshügel",
    x = "DCA1",
    y = "DCA2"
  ) +
  coord_equal() +
  theme_minimal() +
  theme(
    plot.title = element_text(
      hjust = 0.5,
      face = "bold"
    ),
    panel.grid.minor = element_blank(),
    legend.position = "right",
    legend.title = element_text(
    size = 14,
    face = "bold"
  ),
  legend.text = element_text(
    size = 13
  ),
  legend.key.size = unit(0.8, "cm"),
  legend.spacing.y = unit(0.3, "cm")
  )
p5
ggsave( "DCA-Meu-trock-vasc.png",p5, path="plots",width = 12, height = 10, dpi = 300)
```

# 8 Transekte plotten

Der Flächenname ist ersetzbar mit Lic, Meu_nass, Meu_trock

```{r}
#| label: Übersicht Variablen
#plot entlang der Transekte
merged_data %>%
  filter(site == "Lic") %>%
  ggplot( aes(Transektnummer, Weighted_wetness)) +
#  geom_point() +
#  geom_smooth() +
  geom_line()+
  facet_wrap(~ Transekt)

merged_data %>%
  filter(site == "Meu_nass") %>%
  ggplot( aes(Transektnummer, Weighted_wetness)) +
  geom_point() +
  geom_smooth() +
  facet_wrap(~ Transekt)

merged_data %>%
  filter(site == "Meu_trock") %>%
  ggplot( aes(Transektnummer, Weighted_wetness)) +
  geom_point() +
  geom_smooth() +
  facet_wrap(~ Transekt)

merged_data %>%
  filter(site == "Lic") %>%
  ggplot( aes(Transektnummer, Weighted_temperature)) +
  geom_point() +
  geom_smooth() +
  facet_wrap(~ Transekt)

merged_data %>%
  filter(site == "Lic") %>%
  ggplot( aes(Transektnummer, Weighted_light)) +
  geom_point() +
  geom_smooth() +
  facet_wrap(~ Transekt)

merged_data %>%
  filter(site == "Lic") %>%
  ggplot( aes(Transektnummer, Weighted_nitrogen)) +
  geom_point() +
  geom_smooth() +
  facet_wrap(~ Transekt)

merged_data %>%
  filter(site == "Lic") %>%
  ggplot( aes(Transektnummer, Weighted_alkalinity)) +
  geom_point() +
  geom_smooth() +
  facet_wrap(~ Transekt)

merged_data %>%
  filter(site == "Lic") %>%
  ggplot( aes(Transektnummer, Weighted_temperature)) +
  geom_point() +
  geom_smooth() +
  facet_wrap(~ Transekt)

merged_data %>%
  filter(site == "Lic") %>%
  ggplot( aes(Transektnummer, Richness)) +
  geom_point() +
  geom_smooth() +
  facet_wrap(~ Transekt)

merged_data %>%
  filter(site == "Lic") %>%
  ggplot( aes(Transektnummer, Shannon)) +
  geom_point() +
  geom_smooth() +
  facet_wrap(~ Transekt)

merged_data %>%
  filter(site == "Lic") %>%
  ggplot( aes(Transektnummer, Evenness)) +
  geom_point() +
  geom_smooth() +
  facet_wrap(~ Transekt)

#Plots für Höhenprofile
#adaptiert nach ChatGPT 5.5
y_min <- merged_data %>%
  filter(site == "Meu_trock", Transekt == "NS") %>%
  pull(Hoehe) %>%
  min(na.rm = TRUE)

p6<-merged_data %>%
  filter(site == "Meu_trock"&Transekt =="NS") %>%
  ggplot( aes(Transektnummer, Hoehe)) +
#  geom_point() +
  geom_line()+
  coord_cartesian(
    ylim = c(y_min-0.1, y_min + 1)
  ) +
#  facet_wrap(~ Transekt)+
  theme_minimal()+
  theme(
    axis.title = element_text(
      size = 18,
      face = "bold"),
    axis.text = element_text(
      size = 15
    )
  )
ggsave("Höhe_MT_NS.png",p6, path="plots",width = 35, height = 5, dpi = 300)
```

## Kreuztransekte

diesen Plot für alle drei Standorte (Lic, Meu_nass, Meu_trock) und alle Parameter wiederholen, am besten mit Ersetzung arbeiten in

ggplot(aes(x = x, y = y, color = woody)) +

**Parameter**\
"Richness",\
"Shannon",\
"Evenness",\
"Weighted_light",\
"Weighted_temperature",\
"Weighted_wetness",\
"Weighted_nitrogen",\
"Weighted_alkalinity",\
"TL",\
"SL",\
"HL",\
"ML" ,\
"Sukzessionszeiger",\
"Moorart",\
"woody"

```{r}
#| label: Kreuzplots für Variablen
#übernommen von ChatGPT 5.5
plot_data <- merged_data %>%
  mutate(
    x = if_else(Transekt == "WO", Transektnummer, 0),
    y = if_else(Transekt == "NS", Transektnummer, 0)
  )

#adaptiert nach ChatGPT 5.5
#Farbschema für Zeigerwerte angepasst, die markierten Zeilen sollten bei Zeigerwerten (Weighted_...) ausgfeführt werden, für alle anderen Größen nicht
p6<-plot_data %>%
  filter(site == "Lic") %>%
  ggplot(aes(x = x, y = y, color = Weighted_wetness)) +
  geom_point(size = 4) +
  coord_equal() +
  scale_color_gradientn(
  colours = viridisLite::turbo(10), 
  values = scales::rescale(0:9),  # nur bei zeigerwerten ausführen
  limits = c(0, 9), # nur bei zeigerwerten ausführen
  breaks = c(1, 3, 5, 7, 9), # nur bei zeigerwerten ausführen
  labels = c(1, 3, 5, 7, 9) # nur bei zeigerwerten ausführen
  ) + 
  annotate("text",
           x = max(plot_data$x),y = 0,
           label = "O",
           size = 5.5,
           hjust = 1.4) +
  annotate("text",
           x = min(plot_data$x),y = 0,
           label = "W",
           size = 5.5,
           hjust = 1.4) +
  annotate("text",
           x = 0,y = max(plot_data$y),
           label = "N",
           size = 5.5,
           vjust = -0.3) +
  annotate("text",
           x = 0,y = min(plot_data$y),
           label = "S",
           size = 5.5,
           vjust = 1.3) +
  labs(x = NULL, y = NULL)+
  theme_minimal()
#ggsave("Lic-wet.png",p6, path="plots",width = 12, height = 10, dpi = 300)
```

## Plots Einzelarten

Ersetze Flächennamen und Artnamen nach Belieben. Artname muss immer Gattung_epitheton_Schicht lauten. Schichten sind TL, SL, HL, ML. Flächennamen sind Meu_nass, Meu_trock, Lic.

```{r}
#| label: Kreuzplot für einzelne Arten
#übernommen von ChatGPT 5.5
plot_data_species <- vegdata %>%
  mutate(
    x = if_else(Transekt == "WO", Transektnummer, 0),
    y = if_else(Transekt == "NS", Transektnummer, 0)
  )

#adaptiert nach ChatGPT 5.5
plot_data_species %>%
  filter(site == "Lic") %>%
  ggplot(aes(x = x, y = y, color = Sphagnum_russowii_ML )) +
  geom_point(size = 4) +
  coord_equal() +
  scale_color_gradientn(
  colours = viridisLite::turbo(10), 
  ) + 
  annotate("text",
           x = max(plot_data_species$x),y = 0,
           label = "O",
           size = 5,
           hjust = 1.4) +
  annotate("text",
           x = min(plot_data_species$x),y = 0,
           label = "W",
           size = 5,
           hjust = 1.4) +
  annotate("text",
           x = 0,y = max(plot_data_species$y),
           label = "N",
           size = 5,
           vjust = -0.3) +
  annotate("text",
           x = 0,y = min(plot_data_species$y),
           label = "S",
           size = 5,
           vjust = 1.3) +
  labs(x = NULL, y = NULL)
```

## Plots Artengruppen

hier kann in\
woody_plot_data \<- veg_long %\>%\
filter(\
Moorart == TRUE &\
Deckung \> 0) %\>%\
ersetzt werden Moorart==TRUE gegen\
Wuchsform == grass\
Wuchsform == woody\
Sukzessionszeiger ==TRUE\
grepl("\^Sphag", Art)

oder beliebige andere Filter\
Je nach Filter sollte in\
dark2_erweitert \<- colorRampPalette(\
RColorBrewer::brewer.pal(8, "Dark2"))(**8**)\
die fettgedruckte Zahl ersetzt werden durch einen Wert \>=8\
Wenn Anzahl der Farben nicht ausreicht erscheint folgender Error:

```         
Insufficient values in manual scale. 8 needed but only 4 provided.
```

Im Error kann die genaue Zahl an bneötigten Farben abgelesen werden und in den Befehl colorRampPalette() eingefügt werden.

Die Fläche kann ersetzt werden mit Meu_nass, Meu_trock oder Lic. anchließend muss das gesamte chunk ausgfeührt werden

```{r}
#| label: Kreuzplot für Artengruppen
#adaptiert nach ChatGPT 5.5
woody_plot_data <- veg_long %>%
  filter(Wuchsform =="grass" &
    Deckung > 0) %>%
  mutate(
    x = if_else(Transekt == "WO", Transektnummer, 0),
    y = if_else(Transekt == "NS", Transektnummer, 0)
  )

woody_plot_data <- woody_plot_data %>%
  filter(site == "Meu_nass") %>%
  arrange(desc(Deckung)) 


#Farbpalette erweitern auf 30 farben
dark2_erweitert <- colorRampPalette(
  RColorBrewer::brewer.pal(8, "Dark2")
)(9)

#adaptiert nach ChatGPT 5.5
#Plot
p8<-woody_plot_data%>%
  ggplot(
    aes(
      x = x,
      y = y,
      color = Art,
      size = Deckung
    )
  ) +
  geom_point(
    position = position_jitter(
      width = 0.12,
      height = 0.12,
      seed = 123
    ),
    alpha = 0.8
  ) +
  coord_equal() +
  scale_color_manual(
    name = "Arten",
    values = dark2_erweitert,
    guide = guide_legend(
    override.aes = list(
      size = 5,
      alpha = 1))) +
  scale_size_continuous(name = "Deckung",range = c(4, 10)) +
  labs(
    x = "West–Ost",
    y = "Süd–Nord"
  ) +
  theme_minimal()
p8
ggsave("MN-grass.png",p8, path="plots",width = 12, height = 10, dpi = 300)
```

# 9 Korrelationen testen

```{r}
#| label: corrplot 

#corrplot() erwartet numerische Matrix!
#nur erklärende variablen
corr_matrix <- merged_data %>%
  select(where(is.numeric)) %>%
  select(-Plot, -Transektnummer, -Weighted_continental, -Weighted_salinity, -water,-bare.soil, -Richness,-Shannon,- Evenness,-Sukzessionszeiger,-woody,-grass,-Moorart) %>%
  cor(method ="sp",use = "pairwise.complete.obs")
#filter auf korr > |0,5|
corr_matrix_filtered <- corr_matrix
corr_matrix_filtered[abs(corr_matrix_filtered) <= 0.5] <- NA

corrplot(
  corr_matrix_filtered,
  method = "number",
  na.label = " "
)
#Achtung für Modelle:
#Weighted_light und Weighted_wetness 0.81
#Weighted_alkalinity und Weighted_temperature 0.74
#Weighted_temperature un ML 0.6
#Weighted_wetness und ML 0.53
#Weighted_nitrogen und ML -0.63
#Weighted_nitrogen und Weighted_temperature -0.5
#HL und Weighted_nitrogen 0.64
## light&wetness , sowie alkalinity&temperature sollten mit vorsivht in gemeisname modelle gepackt werden. Checke auf jeden Fall auf Kolinearität!!
```

```{r}
#| label: corrplot Meu trock
corr_matrix <- merged_data %>%
  filter(site == "Meu_trock") %>%
  select(where(is.numeric)) %>%
  select(-Plot, -Transektnummer, -Weighted_continental, -Weighted_salinity, -water,-bare.soil, -Richness,-Shannon,- Evenness,-Sukzessionszeiger,-woody,-grass,-Moorart) %>%
  cor(use = "pairwise.complete.obs")
corrplot(corr_matrix, method ="number")
```

```{r}
#| label: corrplot Meu nass
corr_matrix <- merged_data %>%
  filter(site == "Meu_nass") %>%
  select(where(is.numeric)) %>%
  select(-Plot, -Transektnummer, -Weighted_continental, -Weighted_salinity, -water,-bare.soil, -Richness,-Shannon,- Evenness,-Sukzessionszeiger,-woody,-grass,-Moorart) %>%
  cor(use = "pairwise.complete.obs")
corrplot(corr_matrix, method ="number")
```

```{r}
#| label: corrplot Lic
corr_matrix <- merged_data %>%
  filter(site == "Lic") %>%
  select(where(is.numeric)) %>%
  select(-Plot, -Transektnummer, -Weighted_continental, -Weighted_salinity, -water,-bare.soil, -Richness,-Shannon,- Evenness,-Sukzessionszeiger,-woody,-grass,-Moorart) %>%
  cor(use = "pairwise.complete.obs")
corrplot(corr_matrix, method ="number")
```

# 10 Models

```{r}
#| label: hoehe zentrieren
# hoehe ist bisher absolut, aber die flächen liegen auf verschiedenen höhen. ich muss also pro fläche die mittler höhe finden und dann berechnen, ob ein relevé darüber oder darunter liegt um tatsächlich mikrostandorte zwischen den flächen vergleichen zu können

merged_data <- merged_data %>%
  group_by(site) %>%
  mutate(
    Hoehe_rel = Hoehe - mean(Hoehe, na.rm = TRUE)
  ) %>%
  ungroup()
```

## 10.1 Richness

```{r}
#| label: model richness
#| output: false
# Richness ist eine Zählvariable -> glm mit family=poisson
mod1<-glm(Richness ~ Weighted_light + Weighted_temperature + Weighted_wetness + Weighted_nitrogen + Weighted_alkalinity+ Hoehe_rel+ HL + ML + SL + TL+site,family = poisson, data = merged_data)
summary(mod1)
# keine overdipersion
#vereinfachung
#nicht singif. größen entfernen

mod2<-update(mod1, ~.-ML)
anova(mod1, mod2, test= "Chisq")
#p=0.75
summary(mod2)
mod3<- update(mod2,~.-TL)
anova(mod2, mod3, test ="Chisq")
#p=0.57
summary(mod3)
mod4<-update(mod3,~.-Weighted_temperature)
anova(mod3, mod4, test ="Chisq")
#p=0.29
summary(mod4)
mod41<- update(mod4,~.-Hoehe_rel)
anova(mod4, mod41, test ="Chisq")
#p=0.12
summary(mod41)
```

```{r}
check_model(mod41)
#modell sieht in orndung aus

summary(mod41)

#Layer: Richness steigt bei mehr shrubs und weniger herbs
#Zeigerwerte: Richness steigt je dunkler, trockener, nährstoffreicher und alkalischer der Standort ist
#Nitrogen hat stärksten estimta =0.123680 , gefolgt von licht estimate = -0.168134


site_emm <- emmeans(mod41, ~ site, type = "response")
site_emm

pairs(site_emm, adjust = "tukey")

#signif untersch. zw erwartetr richness in lic&trock, erwartetet artzahl am höchsten in meu_trock mit 4.82 (Arten pro relevee), meu nass 4,27, lic 3,68
```

## 10.2 Shannon-Index

```{r}
#| label: model shannon
#| output: false
mod5<-lm(Shannon ~ Weighted_light + Weighted_temperature + Weighted_wetness + Weighted_nitrogen + Weighted_alkalinity+Hoehe_rel+ HL + ML + SL + TL +site, data = merged_data)
summary(mod5)
mod6<-update(mod5,~.-TL)
anova(mod5,mod6)
#p=0.53
summary(mod6)
mod7<- update(mod6, ~.-Hoehe_rel)
anova(mod7,mod6)
#p=0.49
summary(mod7)
mod8<-update(mod7,~.-Weighted_temperature)
anova(mod7, mod8)
#p=0.47
summary(mod8)
mod9<- update(mod8,~.-ML)
anova(mod8,mod9)
#p= 0.26
summary(mod9)
mod10<-update(mod9,~.-Weighted_light)
anova(mod9,mod10)
#p=0.28
summary(mod10)
mod11<-update(mod10,~.- HL)
anova(mod10, mod11)
#p=0.09
summary(mod11)
mod111<-update(mod11,~.-SL)
anova(mod11, mod111)
#p=0,06
summary(mod111)
```

```{r}
check_model(mod111)
plot(mod111)
#plots sehen okay aus

summary(mod111)

#Shannon wird größer bei Trockenheit, Nährstoffarmut, höherer pH
#stärkster Faktor ph Estinate=0.19
#R2=0,4

site_emm <- emmeans(mod111, ~ site, type = "response")
site_emm

pairs(site_emm, adjust = "tukey")
#höchste erwartetet shannon mt 0,83, mn 0,81, niedirgster lic 0,7
#signif L-MT, L-MN
```

## 10.3 Evenness

```{r}
#| label: model evenness
#| output: false
mod12<-lm(Evenness ~ Weighted_light + Weighted_temperature + Weighted_wetness + Weighted_nitrogen + Weighted_alkalinity+ HL + ML + SL + TL + Hoehe_rel+site, data = merged_data)
summary(mod12)
mod13<-update(mod12,~.-ML)
anova(mod12,mod13)
#p=0.93
summary(mod13)
mod14<- update(mod13,~.-Hoehe_rel)
anova(mod13, mod14)
#p=0.73
summary(mod14)
mod15<-update(mod14,~.-TL)
anova(mod14, mod15)
#p=0.54
summary(mod15)
mod16<-update(mod15,~.-SL)
anova(mod15, mod16)
#p=0.21
summary(mod16)
mod17<-update(mod16,~.-HL)
anova(mod16, mod17)
#p=0.14
summary(mod17)
mod171<-update(mod17,~.-Weighted_temperature)
anova(mod17, mod171)
#p=0,07
summary(mod171)
```

```{r}
check_model(mod171)
#sieht in ordnung aus

summary(mod171)
#Evenness steigt bei mehr Licht, Trockenheit, Nährstoffarmut, höherer pH
#pH stärkster Faktor Estimate =0.096715 
#R2=0,27
site_emm <- emmeans(mod171, ~ site, type = "response")
site_emm

pairs(site_emm, adjust = "tukey")
#erwartete evenness in Lic 0,65, MN 0,55, MT 0,54
#singif Lic zu beiden Meusebach-flächen
```

## 10.4 Sukzessionszeiger

```{r}
#| label: model sukzessionszeiger
#| output: false
mod18<-lm(Sukzessionszeiger ~ Weighted_light + Weighted_temperature + Weighted_wetness + Weighted_nitrogen + Weighted_alkalinity+ HL + ML + SL + TL + Hoehe_rel+site, data = merged_data)
summary(mod18)
mod19<-update(mod18,~.-Weighted_nitrogen)
anova(mod18, mod19)
#p=0.92
summary(mod19)
mod20<-update(mod19,~.-ML)
anova(mod19, mod20)
#p=0.74
summary(mod20)
mod201<-update(mod20,~.-Weighted_wetness)
anova(mod20, mod201)
#p=0,16
summary(mod201)
mod202<-update(mod201,~.-Hoehe_rel)
anova(mod201,mod202)
#p=0,12
summary(mod202)
mod203<-update(mod202,~.-Weighted_alkalinity)
anova(mod202,mod203)
#p=0,11
summary(mod203)
```

```{r}
check_model(mod203)

#sieht nicht so gut aus, ich teste mal log-transformation (log1p macht immer +1 um 0 zu vermeiden)

```

```{r}
#| label: log1p
#| output: false
mod21<-lm(log1p(Sukzessionszeiger) ~ Weighted_light + Weighted_temperature + HL + SL + TL + site,data = merged_data)
summary(mod21)
#mod22<-update(mod21,~.-Weighted_alkalinity)
#anova(mod21,  mod22)
#p=0.2134
#summary(mod22)
```

```{r}
check_model(mod21)
plot(mod21)
```

```{r}
#| label: gam sukzession
#| output: false
# das hat auch nix verbessert, ich lasse das modell nochmal von vorne laufen als gam mit family=tweedie, da abhängige Variable stark rechtsschief
mod23<-gam(Sukzessionszeiger ~ Weighted_light + Weighted_temperature + Weighted_wetness + Weighted_nitrogen + Weighted_alkalinity+ HL + ML + SL + TL + Hoehe_rel+site,family=tw, data = merged_data)
summary(mod23)
mod24<-update(mod23,~.-Hoehe_rel)

summary(mod24)
mod25<-update(mod24,~.-HL)

summary(mod25)
mod26<-update(mod25,~.-Weighted_nitrogen)

summary(mod26)
mod27<-update(mod26,~.-TL)

summary(mod27)
mod271<-update(mod27,~.-Weighted_alkalinity)

summary(mod271)
```

```{r}
gam.check(mod271)
#bis auf response vs fitted sieht alles in ordnung aus, modell wird erstmal angenommen

summary(mod271)
#Sukzessionszeiger treten vermehrt auf bei Schatten, höheren Temperaturen, Trockenheit, wenig Moose, viel Shrubs
#moose und shrubs logisch, da meiste sukzessionszeiger shrubs sind...
#stärkster einfluss licht Estimate = -1.094643
#schatten könnte zirkelschluss sein, da sukzessionszeiger meist shrubs, die beschatten umgebung -> kommen da vor, wo arten in ihrem schatten vorkommen
#zweitsträrkster einfluss temperatur estimate = 0.643054 Je wärmer desto mehr Sukzesinszeiger
#R2=0,719

site_emm <- emmeans(mod271, ~ site, type = "response")
site_emm

pairs(site_emm, adjust = "tukey")

#meiste sukzessionszeiger in MT 1,6; Lic 1; MN 0,15
#MN singif zu lic und MT
```

## 10.5 Moorart

```{r}
#| label: model moorarten
#| output: false
mod28<- lm(Moorart ~Weighted_light + Weighted_temperature + Weighted_wetness + Weighted_nitrogen + Weighted_alkalinity+ HL + ML + SL + TL + Hoehe_rel+site, data=merged_data)
summary(mod28)
mod29<-update(mod28,~.-Weighted_light)
anova(mod28, mod29)
#p=0.97
summary(mod29)
mod30<-update(mod29,~.-Weighted_alkalinity)
anova(mod29, mod30)
#p=0.25
summary(mod30)
mod31<- update(mod30,~.-TL)
anova(mod30, mod31)
#p=0.07
summary(mod31)
mod32<- update(mod31,~.-Hoehe_rel)
anova(mod31, mod32)
#p=0.06
summary(mod32)

```

```{r}
summary(mod32)
check_model(mod32)
#Moorarten treten vermehrt auf bei Kälte, Feuchte, Nährstoffarmut, mehr Moose, etwas mehr herbs und shrubs
#makes sense :)
#R2=0,75

site_emm <- emmeans(mod32, ~ site, type = "response")
site_emm

pairs(site_emm, adjust = "tukey")
#meiste moorarten in MN 75,1; Lic 70.9; MT 59,5
# Lic und mn kein signif unterschied
```

## 10.6 Gehölze

```{r}
#| label: model woody
hist(merged_data$woody)
#ich sollte wieder ein gam mit family=tweedie nutzen
```

```{r}
#| label: gam woody
#| output: false
mod33<-gam(woody ~Weighted_light + Weighted_temperature + Weighted_wetness + Weighted_nitrogen + Weighted_alkalinity+ HL + ML + SL + TL + Hoehe_rel+site,family=tw, data=merged_data)
summary(mod33)
mod34<-update(mod33,~.-Weighted_temperature)
summary(mod34)
mod35<-update(mod34,~.-Weighted_nitrogen)
summary(mod35)
mod36<-update(mod35,~.-HL)
summary(mod36)
mod37<-update(mod36,~.-Hoehe_rel)
summary(mod37)
```

```{r}
gam.check(mod37)
#response vs fitted sieht wieder komisch aus, der rest passt ganz gu
summary(mod37)
#Gehölze treten vermehrt auf bei Schatten, Trockenheit, höherem pH, weniger Moos, mehr shrubs und trees
# Schichten skönnten wieder zirkelschluss sein -> gehölze kommen in allen schichten außer moos vor
#R2=0,702

site_emm <- emmeans(mod37, ~ site, type = "response")
site_emm

pairs(site_emm, adjust = "tukey")
#lic-MT signif
#meiste gehölze MT 2,5; MN 2,3; Lic 1,6
```
