---
title: "Vegetation-Analysis-clean"
format: html
editor: visual
---

# 1 Packages

```{r}
library(tidyverse)
library(readxl)
library(writexl)
library(vegan)
library(ggplot2)
library(ggrepel)
library(corrplot)
library(lme4)
library(performance)
library(MASS)
library(ggnewscale)
library(grid)
```

# 2 Daten einlesen und vorbereiten

```{r}
#| label: read data
#| output: true
vegdata <- read.csv("vegdata_final.csv")
str(vegdata)
#spalten anders ordnen
vegdata <- vegdata %>%
  relocate(Transekt, Transektnummer, .after = Name)
str(vegdata)
#entfernen von Arten, die auf der Artenliste waren, aber in keinem der Plots vorkommen
vegdata <- vegdata[, c(
  names(vegdata)[1:6],
  names(vegdata)[7:ncol(vegdata)][
    colSums(vegdata[, 7:ncol(vegdata)], na.rm = TRUE) > 0
  ]
)]
str(vegdata)
```

```{r}
#| label: convert to long format
#| output: false

#Umwandeln zu Long format: 0-Werte bleiben erhalten

rownames(vegdata) <- vegdata$Name 
vegdata$Name <- NULL 
ncol(vegdata) 
str(vegdata)
art_cols <- grep("_(TL|HL|ML|SL)$", names(vegdata), value = TRUE)
veg_long <- vegdata %>%
  rownames_to_column("Name") %>%
  pivot_longer(cols = all_of(art_cols), names_to = "Art_full", values_to = "Deckung") %>% 
  tidyr::separate(Art_full, into = c("Art", "Schicht"), sep = "_(?=[A-Z]{1,2}$)")
#sep trennt die Schicht sauber ab, da Arten als Gattung_Epitheton_Schicht vorliegen
str(veg_long)


```

```{r}
#| label: Attribute hinzufügen
arten_attribute <- veg_long %>%
  distinct(Art) %>%
  arrange(Art) %>%
  mutate(
    Wuchsform = NA_character_,
    Sukzessionszeiger = NA,
    Moorart = NA_character_
  )
write_csv(
  arten_attribute,
  "arten_attribute.csv",
  na = ""
)
#anschließend Bearbeitung in Excel, Reimport
attribute<- read.csv("arten_attribute_filled.csv", header=T)
str(attribute)
attribute$Wuchsform<- factor(attribute$Wuchsform)

#join mit veg_long
veg_long <- veg_long %>%
  left_join(attribute, by = "Art", relationship = "many-to-one")
str(veg_long)
```

```{r}
#| label: create subsets

#subsets für jede fläche machen
Lic_subset <- subset(veg_long, site == "Lic")
MN_subset <- subset(veg_long, site =="Meu_nass")
MT_subset <- subset(veg_long, site =="Meu_trock")

```

# 3 Deckung der Layer und dominanter Arten

Top 10 Arten nach Deckung

```{r}
#alternativ nach Deckung bzw Häufigkeit ordnen: arrange(desc(mean_deckung)) ODER arrange(desc(n))


#mittlere Deckungen
top10 <- Lic_subset %>%
  group_by(Art) %>%
  summarise(
    mean_deckung = mean(Deckung, na.rm = TRUE),
    n = sum(Deckung > 0)
  ) %>%
  arrange(desc(mean_deckung)) %>%
  slice_head(n = 10) 
top10

#Anzahl von holzigen Arten in der Krautschicht
#ersetze Pinus_sylvestris mit Betula oder Frangula_alnus, ersetze Lic_subset durch andere MT_subset oder MN_subset
Lic_subset %>%
  filter(
    Art == "Pinus_sylvestris",
    Deckung > 0
  ) %>%
  count(Schicht, name = "Anzahl")

```

Deckung nach Layer

```{r}
#deckung der layer

layer_per_plot<- read.csv("Deckung_Schichten.csv", header=T)

layer_deckung <- layer_per_plot%>%
  group_by(site) %>%
  summarise(TL =mean(TL, na.rm=T),
            SL = mean(SL, na.rm=T),
            HL = mean(HL, na.rm=T),
            ML= mean(ML, na.rm=T),
            bare_soil = mean(bare.soil, na.rm=T),
            .groups="drop")
#%>%
#  mutate(propTL = TL/sum(TL),
#         propSL = SL/sum(SL),
#         propHL = HL/sum(HL),
#         propML = ML/sum(ML),
#         propBS = bare_soil/sum(bare_soil))
  
# convert to long format
layer_deckung<-layer_deckung %>%
  pivot_longer(
    cols = c(TL, SL, HL, ML, bare_soil),
    names_to = "Schicht",
    values_to = "Deckung"
  )%>%
  mutate(
    Schicht = factor(Schicht, levels = c("bare_soil", "ML", "HL", "SL", "TL")))

layer_deckung%>%
  ggplot(aes(x = site, y = Deckung, fill = Schicht)) +
  geom_col(position = position_stack(reverse = TRUE)) +
  geom_text(
    aes(label = round(Deckung, 1)),
    position = position_stack(vjust = 0.5, reverse = TRUE),
    size = 3
  ) +
  scale_x_discrete(
    labels = c(
      "Meu_nass" = "Auf der Pfalz",
      "Meu_trock" = "Fuchshügel",
      "Lic" = "Kleiner Sumpf"
    )
  ) +
  labs(
    y = "Mittlere Deckung [%]",
    x = NULL,
    fill = "Schicht"
  ) +
  theme_minimal()



#Export der Daten für die Tree layer für Analyse in Analysis-clean im Ordner Logger
#muss nur einmalig durchgeführt werden
#layer_per_plot <- layer_per_plot %>%
#  left_join(
#    vegdata %>%
#      select(plot.ID, site, arbeitsname, Transekt, Transektnummer),
#    by = c("plot.ID", "site", "arbeitsname")
#  )
#layer_tree <- layer_per_plot %>%
#  select(-SL, -HL, -ML, -water, -bare.soil)
#write.csv(layer_tree, "treelayer.csv")

```

# 4 Zeigerwerte einlesen und vorbereiten

```{r}
# Zeigerwerte von GBIF
zeigerwerte <- read.table("dwca-zeigerwerte-v1.2/ellenberg.txt",sep = "\t", header = TRUE)
zeigerwerte <- zeigerwerte %>%
  rename(gbif_name = id)
# Liste meiner Arten, Artnamen für GBIF-Artnamen angepasst
mapping <- read_xlsx("artenliste_mapping.xlsx")

# Tabellen zusammenführen
zeiger_mapped <- zeigerwerte %>%
  inner_join(mapping, by = "gbif_name") %>%
  select(gbif_name, my_name, light, temperature, continental, wetness, alkalinity, nitrogen, salinity)

# Tabelle aufräumen
zeiger_mapped <- zeiger_mapped %>%
  mutate(across(
    c(light, temperature, continental, wetness, alkalinity, nitrogen, salinity),
    ~ str_remove_all(.x, "[~()xX=]") %>%
      as.numeric()
  ))
zeiger_mapped <- zeiger_mapped %>%
  rename(Art = my_name)
zeiger_mapped <- zeiger_mapped %>%
  select(-gbif_name)
```

gewichtete Zeigerwerte berechnen

```{r}
#gewichtete zeigerwerte berechnen
combined_long <- left_join(veg_long, zeiger_mapped, by = "Art")
str(combined_long)

weighted_values <- combined_long %>%
  group_by(plot.ID, Name, site, Transekt, Transektnummer) %>%
  summarise(
    Weighted_light = sum(Deckung * light, na.rm = TRUE) / sum(Deckung, na.rm = TRUE),
    Weighted_temperature = sum(Deckung * temperature, na.rm = TRUE) / sum(Deckung, na.rm = TRUE),
    Weighted_wetness = sum(Deckung * wetness, na.rm = TRUE) / sum(Deckung, na.rm = TRUE),
    Weighted_nitrogen = sum(Deckung * nitrogen, na.rm = TRUE) / sum(Deckung, na.rm = TRUE),
    Weighted_continental = sum(Deckung * continental, na.rm = TRUE) / sum(Deckung, na.rm = TRUE),
    Weighted_alkalinity = sum(Deckung * alkalinity, na.rm = TRUE) / sum(Deckung, na.rm = TRUE),
    Weighted_salinity = sum(Deckung * salinity, na.rm = TRUE) / sum(Deckung, na.rm = TRUE),
    .groups = "drop"
  )

#write_xlsx(weighted_values, "Zeigerwerte_gewichtet.xlsx")
```

# 5 Höhendaten einlesen und verarbeiten

```{r}
# Einlesen
licMO <- read.csv("../Nele/höhenprofile/Lichtenau/lic_MO.csv", header=F)
licWM <- read.csv("../Nele/höhenprofile/Lichtenau/lic_WM_min.csv", header=F)
licMS <- read.csv("../Nele/höhenprofile/Lichtenau/lic_MS.csv", header=F)
licNM <- read.csv("../Nele/höhenprofile/Lichtenau/lic_NM.csv", header=F)
licMS$V1 <- licMS$V1 + max(licNM$V1)
licNS <- bind_rows(licNM, licMS )
licMO$V1 <- licMO$V1 + max(licWM$V1)
licWO <- bind_rows(licWM, licMO )

MeunassWM <- read.csv("../Nele/höhenprofile/Meu-nass/mn_WM.csv", header=F)
MeunassMO <- read.csv("../Nele/höhenprofile/Meu-nass/mn_MO.csv", header=F)
MeunassMS <- read.csv("../Nele/höhenprofile/Meu-nass/mn_MS.csv", header=F)
MeunassNM <- read.csv("../Nele/höhenprofile/Meu-nass/mn_NM.csv", header=F)
MeunassMS$V1 <- MeunassMS$V1 + max(MeunassNM$V1)
MeunassNS <- bind_rows(MeunassNM, MeunassMS )
MeunassMO$V1 <- MeunassMO$V1 + max(MeunassWM$V1)
MeunassWO <- bind_rows(MeunassWM, MeunassMO )

MeutrockWM <- read.csv("../Nele/höhenprofile/Meu-trock/mt_WM.csv", header=F)
MeutrockMO <- read.csv("../Nele/höhenprofile/Meu-trock/mt_MO.csv", header=F)
MeutrockMS <- read.csv("../Nele/höhenprofile/Meu-trock/mt_MS.csv", header=F)
MeutrockNM <- read.csv("../Nele/höhenprofile/Meu-trock/mt_NM.csv", header=F)
MeutrockMS$V1 <- MeutrockMS$V1 + max(MeutrockNM$V1)
MeutrockNS <- bind_rows(MeutrockNM, MeutrockMS )
MeutrockMO$V1 <- MeutrockMO$V1 + max(MeutrockWM$V1)
MeutrockWO <- bind_rows(MeutrockWM, MeutrockMO )

#Duplikate entfernen
licNS <- licNS %>%
  distinct(V1, V2, .keep_all = T)
licWO <- licWO%>%
  distinct(V1, V2, keep.all=T)
MeunassNS <- MeunassNS %>%
  distinct(V1, V2, .keep_all = T)
MeunassWO <- MeunassWO %>%
  distinct(V1, V2, .keep_all = T)
MeutrockNS <- MeutrockNS %>%
  distinct(V1, V2, .keep_all = T)
MeutrockWO <- MeutrockWO %>%
  distinct(V1, V2, .keep_all = T)

#Generelles Problem: Plotzahl und gemessener Abstand der GPS-Punkte stimmen nicht überein. Höhendaten werden deshalb auf die Plotzahl gestaucht/gestreckt und interpoliert, sodass für jeden Plot ein Höhenwert vorliegt
#Interpolation (Funktion von ChatGPT GPT 5.5)
n_plots <- vegdata %>%
  group_by("site", "Transekt")%>%
  count(site, Transekt, name = "n_plots")
n_plots

interpolate_height <- function(df, site_name, transekt_name, values_col = V2) {
  
  n <- n_plots |>
    dplyr::ungroup() |>
    dplyr::filter(site == site_name, Transekt == transekt_name) |>
    dplyr::pull(n_plots)
  
  werte <- df |> dplyr::pull({{ values_col }})
  
  approx(
    x = seq(0, 1, length.out = length(werte)),
    y = werte,
    xout = seq(0, 1, length.out = n)
  )$y
}

licNS_hoehe <- interpolate_height(licNS, "Lic", "NS")
licWO_hoehe<- interpolate_height(licWO, "Lic", "WO")
MeunassNS_hoehe <- interpolate_height(MeunassNS, "Meu_nass", "NS")
MeunassWO_hoehe<- interpolate_height(MeunassWO, "Meu_nass", "WO")
MeutrockNS_hoehe<- interpolate_height(MeutrockNS, "Meu_trock", "NS")
MeutrockWO_hoehe<- interpolate_height(MeutrockWO, "Meu_trock", "WO")
#Überprüfen mit Plot
par(mfrow = c(2, 3))
plot(licNS_hoehe, type ="line")
plot(licWO_hoehe, type ="line")
plot(MeunassNS_hoehe, type ="line")
plot(MeunassWO_hoehe, type ="line")
plot(MeutrockNS_hoehe, type ="line")
plot(MeutrockWO_hoehe, type ="line")

#arbeitsnamen anfügen, da nicht alle vegetationsaufnahmen in der gleichen Richtung erfolgt sind!
#MT_WO ist WM1-26, MO1-27
MT_WO_arbeitsname <- c(paste0("WM", 1:26),paste0("MO", 1:27))
length(MT_WO_arbeitsname);length(MeutrockWO_hoehe)
MeutrockWO_hoehe_df <- data.frame(
  arbeitsname = MT_WO_arbeitsname,
  Hoehe = MeutrockWO_hoehe,
  site = "Meu_trock")
#MT_NS ist NM1-29, SM1-30
MT_NS_arbeitsname <- c(paste0("NM", 1:29),paste0("SM", 30:1))
length(MT_NS_arbeitsname);length(MeutrockNS_hoehe)
MeutrockNS_hoehe_df <- data.frame(
  arbeitsname = MT_NS_arbeitsname,
  Hoehe = MeutrockNS_hoehe,
   site = "Meu_trock")
#MN_WO ist OM 1-32, WM 1-32
MN_WO_arbeitsname <- c(paste0("WM", 1:32),paste0("OM", 32:1))
length(MN_WO_arbeitsname);length(MeunassWO_hoehe)
MeunassWO_hoehe_df <- data.frame(
  arbeitsname = MN_WO_arbeitsname,
  Hoehe = MeunassWO_hoehe,
   site = "Meu_nass")
#MN_NS ist SM1-23, NM 1-22
MN_NS_arbeitsname <- c(paste0("NM",1:22 ),paste0("SM",23:1 ))
length(MN_NS_arbeitsname);length(MeunassNS_hoehe)
MeunassNS_hoehe_df <- data.frame(
  arbeitsname = MN_NS_arbeitsname,
  Hoehe = MeunassNS_hoehe,
   site = "Meu_nass")
#LicWO ist OW 1-67
L_WO_arbeitsname <- c(paste0("OW",67:1 ))
length(L_WO_arbeitsname);length(licWO_hoehe)
licWO_hoehe_df <- data.frame(
  arbeitsname = L_WO_arbeitsname,
  Hoehe = licWO_hoehe,
   site = "Lic")
#LicNS ist SN 1-62
L_NS_arbeitsname <- c(paste0("SN",62:1 ))
length(L_NS_arbeitsname);length(licNS_hoehe)
licNS_hoehe_df <- data.frame(
  arbeitsname = L_NS_arbeitsname,
  Hoehe = licNS_hoehe,
   site = "Lic")

#Zusammenfügen wie in vegdata -> erstmal Reihenfolge nachgucken
vegdata %>%
  mutate(zeile = row_number()) %>%
  group_by(site, Transekt) %>%
  summarise(
    erste_Zeile = min(zeile),
    letzte_Zeile = max(zeile),
    n = n(),
    .groups = "drop"
  ) %>%
  arrange(erste_Zeile)

hoehe <- bind_rows(MeutrockWO_hoehe_df, MeutrockNS_hoehe_df,MeunassWO_hoehe_df,MeunassNS_hoehe_df,licWO_hoehe_df,licNS_hoehe_df)
str(hoehe)

vegdata <- vegdata %>%
  left_join(
    hoehe,
    by = c("site", "arbeitsname")) 
#überprüfen mit Plot
vegdata <- vegdata %>%
  relocate(Hoehe, .after = Transektnummer)

ggplot(vegdata,
       aes(x = Transektnummer,
           y = Hoehe,
           group = 1)) +
  geom_line() +
  geom_point() +
  facet_wrap(~ site + Transekt,
             scales = "free") +
  theme_bw()

```

# 6 Diversitätsmaße berechnen

```{r}
####species richness, Shannon Index, relative Häufigkeit und species evenness bestimmen####
#anlegen einer Vegetationsmatrix
comm_matrix <- veg_long %>%
  group_by(plot.ID, Art) %>%
  summarise(Deckung = sum(Deckung), .groups = "drop") %>%
  pivot_wider(
    names_from = Art,
    values_from = Deckung,
    values_fill = 0
  ) %>%
  tibble::column_to_rownames("plot.ID")
str(comm_matrix)

#berechnen von species richness, shannon Index, relativer Häufigkeit und Evenness
species_richness <- specnumber(comm_matrix)
shannon_index <- diversity(comm_matrix, index = "shannon")
relative_freq <- decostand(comm_matrix, method = "total")
species_evenness <- shannon_index / log(specnumber(comm_matrix))

# Ergebnisse in ein Dataframe packen
results <- data.frame(
  Plot = rownames(comm_matrix),
  Richness = species_richness,
  Shannon = shannon_index,
  Evenness = species_evenness)


str(results)

#als Excel speichern
#write_xlsx(results, "Ergebnisse_species_richness.xlsx")
```

```{r}
#Zusammenführen mit gewichteten Zeigerwerten
results$Plot <- as.integer(results$Plot)

#Höhendaten vorbereiten
hoeheID <- vegdata %>%
  select(plot.ID, Hoehe)

merged_data <- results %>%
  left_join(weighted_values, by = c("Plot" = "plot.ID")) %>%
  left_join(hoeheID, by = c("Plot" = "plot.ID")) %>%
  left_join(layer_per_plot %>% select(-Name, -site, -arbeitsname),
    by = c("Plot" = "plot.ID"))



#Zusammenführen mit Attributen
attribute_deckung <- veg_long %>%
  group_by(Name, site) %>%
  summarise(
    Sukzessionszeiger = sum(
      Deckung[Sukzessionszeiger %in% TRUE],
      na.rm = T),
    Moorart = sum(Deckung[Moorart %in% T],na.rm=T),
    woody = sum(Deckung[Wuchsform %in% "woody"],na.rm=T),
    grass = sum(Deckung[Wuchsform %in% "grass"], na.rm =T),
    .groups = "drop"
  )

merged_data <- merged_data %>%
  left_join(
    attribute_deckung,
    by = c("Name", "site")
  )
  
```

## Summary Diversitätsmaße berechnen

```{r}
#summary pro Standort
summary_area <- merged_data%>%
  group_by(site)%>%
  summarize(
    richness_mean = mean(Richness),
    richness_min = min(Richness),
    richness_max = max(Richness),
    richness_range = richness_max-richness_min,
    shannon_mean = mean(Shannon),
    shannon_min = min(Shannon),
    shannon_max =max(Shannon),
    shannon_range = shannon_max-shannon_min,
    evenness_mean = mean (Evenness, na.rm=T),
    evenness_min = min(Evenness, na.rm=T),
    evenness_max = max(Evenness, na.rm=T),
    evenness_range = evenness_max-evenness_min,
    .groups = "drop"
  )
summary_area
```

# 7 DCA

DCA wird durchgeführt für

-   Fläche mit Pfeilen von Umwelt

-   Transekt WO mit Arten

-   Transekt NS mit Arten

-   könnte auch noch gemacht werden für:

    -   Fläche mit Moosschicht

    -   Fläche ohne Moosschicht

## 7.1 Alle Flächen

```{r}
dca <- decorana(comm_matrix)
summary(dca)

fit <- envfit(dca, weighted_values[, c("Weighted_light",
    "Weighted_temperature",
    "Weighted_wetness",
    "Weighted_nitrogen",
    "Weighted_alkalinity")])
fit

plot(dca)
arrows <- as.data.frame(scores(fit, display = "vectors"))
arrows$Variable <- rownames(arrows)
arrows$Variable <- c(
  "Licht",
  "Temperatur",
  "Feuchte",
  "Stickstoff",
  "Basengehalt"
)

dca_scores <- scores(dca, display = "sites")
dca_df <- as.data.frame(dca_scores)
dca_df$Name <- rownames(dca_df)
dca_df$site <- vegdata$site[match(dca_df$Name, vegdata$plot.ID)]

ggplot(dca_df, aes(DCA1, DCA2, colour = site)) +
  geom_point(size = 2) +
  geom_segment(
    data = arrows,
    aes(
      x = 0, y = 0,
      xend = DCA1 * 2,
      yend = DCA2 * 2
    ),
    inherit.aes = FALSE,
    arrow = arrow(length = unit(0.25, "cm")),
    colour = "black"
  ) +
  geom_text(
  data = arrows,
  aes(
    x = DCA1 * 2.3,
    y = DCA2 * 2.3,
    label = Variable
  ),
  inherit.aes = FALSE
)+
 scale_colour_discrete(
    labels = c(
      "Lic" = "Kleiner Sumpf",
      "Meu_trock" = "Fuchshügel",
      "Meu_nass" = "Auf der Pfalz"
    )
  ) +

  labs(
    title = "DCA der Vegetationsaufnahmen",
    x = "DCA1",
    y = "DCA2"
  ) +

  theme_minimal() +
  theme(
    legend.title = element_blank(),
    plot.title = element_text(hjust = 0.5)
  )
```

fit

|                      | DCA1     | DCA2     | r\^2   | Pr(\>r)      |
|----------------------|----------|----------|--------|--------------|
| weighted light       | -0.95860 | 0.28475  | 0.8912 | 0.001 \*\*\* |
| weighted temperature | -0.74456 | -0.66756 | 0.1546 | 0.001 \*\*\* |
| weighted wetness     | -0.86324 | 0.50479  | 0.5449 | 0.001 \*\*\* |
| weighted nitrogen    | 0.13362  | 0.99103  | 0.0352 | 0.010 \*\*   |
| weighted alkalinity  | -0.49286 | 0.87011  | 0.0273 | 0.026 \*     |

## 7.2 Auf der Pfalz

DCA mit environmental fit für die gesamte Fläche

```{r}
comm_MN <- veg_long %>%
  filter(site=="Meu_nass") %>%  
  group_by(plot.ID, Art) %>%
  summarise(
    Deckung = sum(Deckung, na.rm = TRUE),
    .groups = "drop"
  ) %>%
  pivot_wider(
    names_from = Art,
    values_from = Deckung,
    values_fill = 0
  )%>%
  tibble::column_to_rownames("plot.ID")
#entferne leere zeilen &spalten weil decorana damit nciht rechnen kann
comm_MN <- comm_MN[
  rowSums(comm_MN) > 0,
  colSums(comm_MN) > 0,
  drop = FALSE
]

dca <- decorana(comm_MN)
summary(dca)

env_MN <- merged_data %>%
  filter(site == "Meu_nass")
fit <- envfit(dca, env_MN[, c("Weighted_light",
                              "Weighted_temperature",
                              "Weighted_wetness",
                              "Weighted_nitrogen",
                              "Weighted_alkalinity",
                              "Hoehe",
                              "TL",
                              "ML",
                              "HL",
                              "SL")])
fit

plot(dca)
arrows <-as.data.frame(scores(fit, display = "vectors"))
arrows$Variable <- rownames(arrows)
arrows$p_value <- fit$vectors$pvals
arrows$r2 <- fit$vectors$r
arrows$Variable <- c(
  "Licht",
  "Temperatur",
  "Feuchte",
  "Stickstoff",
  "Basengehalt",
  "Höhe",
  "Baumschicht",
  "Moosschicht",
  "Krautschicht",
  "Strauchschicht"
)
# nur Umweltvariablen mit signifikanten p-Werten anzeigen
arrows_sig <- arrows %>%
  filter(p_value <= 0.05)

dca_scores <- scores(dca, display = "sites")
dca_df <- as.data.frame(dca_scores)
dca_df$Name <- rownames(dca_df)
dca_df$site <- vegdata$site[match(dca_df$Name, vegdata$plot.ID)]
dca_df$Transektnummer <- vegdata$Transektnummer[match(dca_df$Name, vegdata$plot.ID)]
dca_df$Distanz <- abs(dca_df$Transektnummer)

ggplot(dca_df, aes(DCA1, DCA2, colour = Distanz)) +
  geom_point(size = 5) +
  scale_colour_gradient2(
    low = "#005A8D",
    mid = "#FFD700",
    high = "#7A0177",
    midpoint = 0,
    name = "Entfernung zum Mittelpunkt")+
  geom_segment(
    data = arrows_sig,
    aes(
      x = 0, y = 0,
      xend = DCA1 * 2,
      yend = DCA2 * 2
    ),
    inherit.aes = FALSE,
    arrow = arrow(length = unit(0.25, "cm")),
    colour = "black") +
  geom_text(
    data = arrows_sig,
    aes(
      x = DCA1 * 2.3,
      y = DCA2 * 2.3,
      label = Variable
    ),
    inherit.aes = FALSE
  ) +
  
  labs(
    title = "DCA Vegetation Auf der Pfalz",
    x = "DCA1",
    y = "DCA2"
  ) +
  
  theme_minimal() +
  theme(
    plot.title = element_text(hjust = 0.5)
  )
```

DCA mit species scores für die ganze Fläche

```{r}
# einzelne site mit arten
comm_MN <- veg_long %>%
  filter(site=="Meu_nass") %>%  
  group_by(plot.ID, Art) %>%
  summarise(
    Deckung = sum(Deckung, na.rm = TRUE),
    .groups = "drop"
  ) %>%
  pivot_wider(
    names_from = Art,
    values_from = Deckung,
    values_fill = 0
  )%>%
  tibble::column_to_rownames("plot.ID")

dca <- decorana(comm_MN)
summary(dca)


plot(dca)

dca_scores <- scores(dca, display = "sites")
dca_df <- as.data.frame(dca_scores)
dca_df$Name <- rownames(dca_df)
dca_df$site <- vegdata$site[match(dca_df$Name, vegdata$plot.ID)]
dca_df$Transektnummer <- vegdata$Transektnummer[match(dca_df$Name, vegdata$plot.ID)]
dca_df$Distanz <- abs(dca_df$Transektnummer)



species_df <- as.data.frame(scores(dca, display = "species", choices = c(1, 2)))
species_df$Art <- rownames(species_df)
species_totals <- colSums(comm_MN, na.rm = TRUE)
species_df <- species_df %>%
  filter(Art %in% names(species_totals[species_totals > 0]))


ggplot(dca_df, aes(DCA1, DCA2, colour = Distanz)) +
  geom_point(size = 5) +
  geom_point(
    data = species_df,
    aes(x = DCA1, y = DCA2),
    inherit.aes = FALSE,
    shape = 17,       
    size = 3,
    colour = "grey20"
  ) +
  geom_text_repel(
    data = species_df,
    aes(x = DCA1, y = DCA2, label = Art),
    inherit.aes = FALSE,
    size = 3,
    colour = "grey20",
    box.padding = 0.5,
    point.padding = 0.3,
    segment.colour = "grey60",
    max.overlaps = Inf
  ) +
  scale_colour_gradient2(
    low = "#005A8D",
    mid = "#FFD700",
    high = "#7A0177",
    name = "Entfernung vom Mittelpunkt"
  ) +
  labs(
    title = "DCA Vegetation MN",
    x = "DCA1",
    y = "DCA2"
  ) +
  theme_minimal() +
  theme(
    plot.title = element_text(hjust = 0.5)
  )


```

DCA mit species scores jeweils für ein Transekt

```{r}
comm_MN_WO <- veg_long %>%
  filter(site=="Meu_nass"&Transekt =="WO") %>%  
  group_by(plot.ID, Art) %>%
  summarise(
    Deckung = sum(Deckung, na.rm = TRUE),
    .groups = "drop"
  ) %>%
  pivot_wider(
    names_from = Art,
    values_from = Deckung,
    values_fill = 0
  )%>%
  tibble::column_to_rownames("plot.ID")

dca <- decorana(comm_MN_WO)
summary(dca)

dca_scores <- scores(dca, display = "sites")
dca_df <- as.data.frame(dca_scores)
dca_df$Name <- rownames(dca_df)
dca_df$site <- vegdata$site[match(dca_df$Name, vegdata$plot.ID)]
dca_df$Transektnummer <- vegdata$Transektnummer[match(dca_df$Name, vegdata$plot.ID)]

species_df <- as.data.frame(scores(dca, display = "species", choices = c(1, 2)))
species_df$Art <- rownames(species_df)
species_totals <- colSums(comm_MN_WO, na.rm = TRUE)
species_df <- species_df %>%
  filter(Art %in% names(species_totals[species_totals > 0]))


ggplot(dca_df, aes(DCA1, DCA2, colour = Transektnummer)) +
  geom_point(size = 3) +
  geom_point(
    data = species_df,
    aes(x = DCA1, y = DCA2),
    inherit.aes = FALSE,
    shape = 17,       
    size = 3,
    colour = "grey20"
  ) +
  geom_text_repel(
    data = species_df,
    aes(x = DCA1, y = DCA2, label = Art),
    inherit.aes = FALSE,
    size = 3,
    colour = "grey20",
    box.padding = 0.5,
    point.padding = 0.3,
    segment.colour = "grey60",
    max.overlaps = Inf
  ) +
  scale_colour_gradient2(
    low = "#005A8D",
    mid = "#FFD700",
    high = "#7A0177",
    midpoint = 0,
    breaks = range(dca_df$Transektnummer, na.rm = TRUE),
    labels = c("Westen", "Osten"),
    name = "Position im Transekt"
  ) +
  labs(
    title = "DCA Vegetation Auf der Pfalz, West-Ost Transekt",
    x = "DCA1",
    y = "DCA2"
  ) +
  theme_minimal() +
  theme(
    plot.title = element_text(hjust = 0.5)
  )


#Transekt NS

comm_MN_NS <- veg_long %>%
  filter(site=="Meu_nass"&Transekt =="NS") %>%  
  group_by(plot.ID, Art) %>%
  summarise(
    Deckung = sum(Deckung, na.rm = TRUE),
    .groups = "drop"
  ) %>%
  pivot_wider(
    names_from = Art,
    values_from = Deckung,
    values_fill = 0
  )%>%
  tibble::column_to_rownames("plot.ID")

dca <- decorana(comm_MN_NS)
summary(dca)

dca_scores <- scores(dca, display = "sites")
dca_df <- as.data.frame(dca_scores)
dca_df$Name <- rownames(dca_df)
dca_df$site <- vegdata$site[match(dca_df$Name, vegdata$plot.ID)]
dca_df$Transektnummer <- vegdata$Transektnummer[match(dca_df$Name, vegdata$plot.ID)]

species_df <- as.data.frame(scores(dca, display = "species", choices = c(1, 2)))
species_df$Art <- rownames(species_df)
species_totals <- colSums(comm_MN_NS, na.rm = TRUE)
species_df <- species_df %>%
  filter(Art %in% names(species_totals[species_totals > 0]))

ggplot(dca_df, aes(DCA1, DCA2, colour = Transektnummer)) +
  geom_point(size = 3) +
  geom_point(
    data = species_df,
    aes(x = DCA1, y = DCA2),
    inherit.aes = FALSE,
    shape = 17,         
    size = 3,
    colour = "grey20"
  ) +
  geom_text_repel(
    data = species_df,
    aes(x = DCA1, y = DCA2, label = Art),
    inherit.aes = FALSE,
    size = 3,
    colour = "grey20",
    box.padding = 0.5,
    point.padding = 0.3,
    segment.colour = "grey60",
    max.overlaps = Inf
  ) +
  scale_colour_gradient2(
    low = "#005A8D",
    mid = "#FFD700",
    high = "#7A0177",
    midpoint = 0,
    breaks = range(dca_df$Transektnummer, na.rm = TRUE),
    labels = c("Süden", "Norden"),
    name = "Position im Transekt"
  ) +
  labs(
    title = "DCA Vegetation Auf der Pfalz, Nord-Süd Transekt",
    x = "DCA1",
    y = "DCA2"
  ) +
  theme_minimal() +
  theme(
    plot.title = element_text(hjust = 0.5)
  )
```

## 7.3 Fuchshügel

DCA mit environmental fit für die gesamte Fläche

```{r}
comm_MT <- veg_long %>%
  filter(site=="Meu_trock") %>%  
  group_by(plot.ID, Art) %>%
  summarise(
    Deckung = sum(Deckung, na.rm = TRUE),
    .groups = "drop"
  ) %>%
  pivot_wider(
    names_from = Art,
    values_from = Deckung,
    values_fill = 0
  )%>%
  tibble::column_to_rownames("plot.ID")

dca <- decorana(comm_MT)
summary(dca)

env_MT <- merged_data %>%
  filter(site == "Meu_trock")
fit <- envfit(dca, env_MT[, c("Weighted_light",
                              "Weighted_temperature",
                              "Weighted_wetness",
                              "Weighted_nitrogen",
                              "Weighted_alkalinity",
                              "Hoehe",
                              "TL",
                              "ML",
                              "HL",
                              "SL")])
fit

plot(dca)
arrows <-as.data.frame(scores(fit, display = "vectors"))
arrows$Variable <- rownames(arrows)
arrows$p_value <- fit$vectors$pvals
arrows$r2 <- fit$vectors$r
arrows$Variable <- c(
  "Licht",
  "Temperatur",
  "Feuchte",
  "Stickstoff",
  "Basengehalt",
  "Höhe",
  "Baumschicht",
  "Moosschicht",
  "Krautschicht",
  "Strauchschicht"
)
# nur Umweltvariablen mit signifikanten p-Werten anzeigen
arrows_sig <- arrows %>%
  filter(p_value <= 0.05)

dca_scores <- scores(dca, display = "sites")
dca_df <- as.data.frame(dca_scores)
dca_df$Name <- rownames(dca_df)
dca_df$site <- vegdata$site[match(dca_df$Name, vegdata$plot.ID)]
dca_df$Transektnummer <- vegdata$Transektnummer[match(dca_df$Name, vegdata$plot.ID)]
dca_df$Distanz <- abs(dca_df$Transektnummer)

ggplot(dca_df, aes(DCA1, DCA2, colour = Distanz)) +
  geom_point(size = 3) +
  scale_colour_gradient2(
    low = "#005A8D",
    mid = "#FFD700",
    high = "#7A0177",
    midpoint = 0,
    name = "Entfernung zum Mittelpunkt")+
  geom_segment(
    data = arrows_sig,
    aes(
      x = 0, y = 0,
      xend = DCA1 * 2,
      yend = DCA2 * 2
    ),
    inherit.aes = FALSE,
    arrow = arrow(length = unit(0.25, "cm")),
    colour = "black") +
  geom_text(
    data = arrows_sig,
    aes(
      x = DCA1 * 2.3,
      y = DCA2 * 2.3,
      label = Variable
    ),
    inherit.aes = FALSE
  ) +
  
  labs(
    title = "DCA Vegetation Fuchshügel",
    x = "DCA1",
    y = "DCA2"
  ) +
  
  theme_minimal() +
  theme(
    plot.title = element_text(hjust = 0.5)
  )
```

DCA mit species scores jeweils für ein Transekt

```{r}
#Transekt WO
comm_MT_WO <- veg_long %>%
  filter(site=="Meu_trock"&Transekt =="WO") %>%  
  group_by(plot.ID, Art) %>%
  summarise(
    Deckung = sum(Deckung, na.rm = TRUE),
    .groups = "drop"
  ) %>%
  pivot_wider(
    names_from = Art,
    values_from = Deckung,
    values_fill = 0
  )%>%
  tibble::column_to_rownames("plot.ID")

dca <- decorana(comm_MT_WO)
summary(dca)

dca_scores <- scores(dca, display = "sites")
dca_df <- as.data.frame(dca_scores)
dca_df$Name <- rownames(dca_df)
dca_df$site <- vegdata$site[match(dca_df$Name, vegdata$plot.ID)]
dca_df$Transektnummer <- vegdata$Transektnummer[match(dca_df$Name, vegdata$plot.ID)]

species_df <- as.data.frame(scores(dca, display = "species", choices = c(1, 2)))
species_df$Art <- rownames(species_df)
species_totals <- colSums(comm_MT_WO, na.rm = TRUE)
species_df <- species_df %>%
  filter(Art %in% names(species_totals[species_totals > 0]))


ggplot(dca_df, aes(DCA1, DCA2, colour = Transektnummer)) +
  geom_point(size = 3) +
  geom_point(
    data = species_df,
    aes(x = DCA1, y = DCA2),
    inherit.aes = FALSE,
    shape = 17,       
    size = 3,
    colour = "grey20"
  ) +
  geom_text_repel(
    data = species_df,
    aes(x = DCA1, y = DCA2, label = Art),
    inherit.aes = FALSE,
    size = 3,
    colour = "grey20",
    box.padding = 0.5,
    point.padding = 0.3,
    segment.colour = "grey60",
    max.overlaps = Inf
  ) +
  scale_colour_gradient2(
    low = "#005A8D",
    mid = "#FFD700",
    high = "#7A0177",
    midpoint = 0,
    breaks = range(dca_df$Transektnummer, na.rm = TRUE),
    labels = c("Westen", "Osten"),
    name = "Position im Transekt"
  ) +
  labs(
    title = "DCA Vegetation Fuchshügel, West-Ost Transekt",
    x = "DCA1",
    y = "DCA2"
  ) +
  theme_minimal() +
  theme(
    plot.title = element_text(hjust = 0.5)
  )


#Transekt NS
comm_MT_NS <- veg_long %>%
  filter(site=="Meu_trock"&Transekt =="NS") %>%  
  group_by(plot.ID, Art) %>%
  summarise(
    Deckung = sum(Deckung, na.rm = TRUE),
    .groups = "drop"
  ) %>%
  pivot_wider(
    names_from = Art,
    values_from = Deckung,
    values_fill = 0
  )%>%
  tibble::column_to_rownames("plot.ID")

dca <- decorana(comm_MT_NS)
summary(dca)

dca_scores <- scores(dca, display = "sites")
dca_df <- as.data.frame(dca_scores)
dca_df$Name <- rownames(dca_df)
dca_df$site <- vegdata$site[match(dca_df$Name, vegdata$plot.ID)]
dca_df$Transektnummer <- vegdata$Transektnummer[match(dca_df$Name, vegdata$plot.ID)]

species_df <- as.data.frame(scores(dca, display = "species", choices = c(1, 2)))
species_df$Art <- rownames(species_df)
species_totals <- colSums(comm_MT_NS, na.rm = TRUE)
species_df <- species_df %>%
  filter(Art %in% names(species_totals[species_totals > 0]))

ggplot(dca_df, aes(DCA1, DCA2, colour = Transektnummer)) +
  geom_point(size = 3) +
  geom_point(
    data = species_df,
    aes(x = DCA1, y = DCA2),
    inherit.aes = FALSE,
    shape = 17,         
    size = 3,
    colour = "grey20"
  ) +
  geom_text_repel(
    data = species_df,
    aes(x = DCA1, y = DCA2, label = Art),
    inherit.aes = FALSE,
    size = 3,
    colour = "grey20",
    box.padding = 0.5,
    point.padding = 0.3,
    segment.colour = "grey60",
    max.overlaps = Inf
  ) +
  scale_colour_gradient2(
    low = "#005A8D",
    mid = "#FFD700",
    high = "#7A0177",
    midpoint = 0,
    breaks = range(dca_df$Transektnummer, na.rm = TRUE),
    labels = c("Süden", "Norden"),
    name = "Position im Transekt"
  ) +
  labs(
    title = "DCA Vegetation Fuchshügel, Nord-Süd Transekt",
    x = "DCA1",
    y = "DCA2"
  ) +
  theme_minimal() +
  theme(
    plot.title = element_text(hjust = 0.5)
  )

```

## 7.3 Kleiner Sumpf

DCA mit environmental fit für die gesamte Fläche

```{r}
comm_L <- veg_long %>%
  filter(site=="Lic") %>%  
  group_by(plot.ID, Art) %>%
  summarise(
    Deckung = sum(Deckung, na.rm = TRUE),
    .groups = "drop"
  ) %>%
  pivot_wider(
    names_from = Art,
    values_from = Deckung,
    values_fill = 0
  )%>%
  tibble::column_to_rownames("plot.ID")

dca <- decorana(comm_L)
summary(dca)

env_L <- merged_data %>%
  filter(site == "Lic")
fit <- envfit(dca, env_L[, c("Weighted_light",
                              "Weighted_temperature",
                              "Weighted_wetness",
                              "Weighted_nitrogen",
                              "Weighted_alkalinity",
                              "Hoehe",
                              "TL",
                              "ML",
                              "HL",
                              "SL")])
fit

plot(dca)
arrows <-as.data.frame(scores(fit, display = "vectors"))
arrows$Variable <- rownames(arrows)
arrows$p_value <- fit$vectors$pvals
arrows$r2 <- fit$vectors$r
arrows$Variable <- c(
  "Licht",
  "Temperatur",
  "Feuchte",
  "Stickstoff",
  "Basengehalt",
  "Höhe",
  "Baumschicht",
  "Moosschicht",
  "Krautschicht",
  "Strauchschicht"
)
# nur Umweltvariablen mit signifikanten p-Werten anzeigen
arrows_sig <- arrows %>%
  filter(p_value <= 0.05)

dca_scores <- scores(dca, display = "sites")
dca_df <- as.data.frame(dca_scores)
dca_df$Name <- rownames(dca_df)
dca_df$site <- vegdata$site[match(dca_df$Name, vegdata$plot.ID)]
dca_df$Transektnummer <- vegdata$Transektnummer[match(dca_df$Name, vegdata$plot.ID)]
dca_df$Distanz <- abs(dca_df$Transektnummer)

ggplot(dca_df, aes(DCA1, DCA2, colour = Distanz)) +
  geom_point(size = 3) +
  scale_colour_gradient2(
    low = "#005A8D",
    mid = "#FFD700",
    high = "#7A0177",
    midpoint = 0,
    name = "Entfernung zum Mittelpunkt")+
  geom_segment(
    data = arrows_sig,
    aes(
      x = 0, y = 0,
      xend = DCA1 * 2,
      yend = DCA2 * 2
    ),
    inherit.aes = FALSE,
    arrow = arrow(length = unit(0.25, "cm")),
    colour = "black") +
  geom_text(
    data = arrows_sig,
    aes(
      x = DCA1 * 2.3,
      y = DCA2 * 2.3,
      label = Variable
    ),
    inherit.aes = FALSE
  ) +
  
  labs(
    title = "DCA Vegetation Kleiner Sumpf",
    x = "DCA1",
    y = "DCA2"
  ) +
  
  theme_minimal() +
  theme(
    plot.title = element_text(hjust = 0.5)
  )
```

DCA mit species scores jeweils für ein Transekt

```{r}
#Transekt WO
comm_L_WO <- veg_long %>%
  filter(site=="Lic"&Transekt =="WO") %>%  
  group_by(plot.ID, Art) %>%
  summarise(
    Deckung = sum(Deckung, na.rm = TRUE),
    .groups = "drop"
  ) %>%
  pivot_wider(
    names_from = Art,
    values_from = Deckung,
    values_fill = 0
  )%>%
  tibble::column_to_rownames("plot.ID")

dca <- decorana(comm_L_WO)
summary(dca)

dca_scores <- scores(dca, display = "sites")
dca_df <- as.data.frame(dca_scores)
dca_df$Name <- rownames(dca_df)
dca_df$site <- vegdata$site[match(dca_df$Name, vegdata$plot.ID)]
dca_df$Transektnummer <- vegdata$Transektnummer[match(dca_df$Name, vegdata$plot.ID)]

species_df <- as.data.frame(scores(dca, display = "species", choices = c(1, 2)))
species_df$Art <- rownames(species_df)
species_totals <- colSums(comm_L_WO, na.rm = TRUE)
species_df <- species_df %>%
  filter(Art %in% names(species_totals[species_totals > 0]))


ggplot(dca_df, aes(DCA1, DCA2, colour = Transektnummer)) +
  geom_point(size = 3) +
  geom_point(
    data = species_df,
    aes(x = DCA1, y = DCA2),
    inherit.aes = FALSE,
    shape = 17,       
    size = 3,
    colour = "grey20"
  ) +
  geom_text_repel(
    data = species_df,
    aes(x = DCA1, y = DCA2, label = Art),
    inherit.aes = FALSE,
    size = 3,
    colour = "grey20",
    box.padding = 0.5,
    point.padding = 0.3,
    segment.colour = "grey60",
    max.overlaps = Inf
  ) +
  scale_colour_gradient2(
    low = "#005A8D",
    mid = "#FFD700",
    high = "#7A0177",
    midpoint = 0,
    breaks = range(dca_df$Transektnummer, na.rm = TRUE),
    labels = c("Westen", "Osten"),
    name = "Position im Transekt"
  ) +
  labs(
    title = "DCA Vegetation Kleiner Sumpf, West-Ost Transekt",
    x = "DCA1",
    y = "DCA2"
  ) +
  theme_minimal() +
  theme(
    plot.title = element_text(hjust = 0.5)
  )


#Transekt NS
comm_L_NS <- veg_long %>%
  filter(site=="Lic"&Transekt =="NS") %>%  
  group_by(plot.ID, Art) %>%
  summarise(
    Deckung = sum(Deckung, na.rm = TRUE),
    .groups = "drop"
  ) %>%
  pivot_wider(
    names_from = Art,
    values_from = Deckung,
    values_fill = 0
  )%>%
  tibble::column_to_rownames("plot.ID")

dca <- decorana(comm_L_NS)
summary(dca)

dca_scores <- scores(dca, display = "sites")
dca_df <- as.data.frame(dca_scores)
dca_df$Name <- rownames(dca_df)
dca_df$site <- vegdata$site[match(dca_df$Name, vegdata$plot.ID)]
dca_df$Transektnummer <- vegdata$Transektnummer[match(dca_df$Name, vegdata$plot.ID)]

species_df <- as.data.frame(scores(dca, display = "species", choices = c(1, 2)))
species_df$Art <- rownames(species_df)
species_totals <- colSums(comm_L_NS, na.rm = TRUE)
species_df <- species_df %>%
  filter(Art %in% names(species_totals[species_totals > 0]))

ggplot(dca_df, aes(DCA1, DCA2, colour = Transektnummer)) +
  geom_point(size = 3) +
  geom_point(
    data = species_df,
    aes(x = DCA1, y = DCA2),
    inherit.aes = FALSE,
    shape = 17,         
    size = 3,
    colour = "grey20"
  ) +
  geom_text_repel(
    data = species_df,
    aes(x = DCA1, y = DCA2, label = Art),
    inherit.aes = FALSE,
    size = 3,
    colour = "grey20",
    box.padding = 0.5,
    point.padding = 0.3,
    segment.colour = "grey60",
    max.overlaps = Inf
  ) +
  scale_colour_gradient2(
    low = "#005A8D",
    mid = "#FFD700",
    high = "#7A0177",
    midpoint = 0,
    breaks = range(dca_df$Transektnummer, na.rm = TRUE),
    labels = c("Süden", "Norden"),
    name = "Position im Transekt"
  ) +
  labs(
    title = "DCA Vegetation Kleiner Sumpf, Nord-Süd Transekt",
    x = "DCA1",
    y = "DCA2"
  ) +
  theme_minimal() +
  theme(
    plot.title = element_text(hjust = 0.5)
  )

```

# 8 Transektanalyse -\> bisher nur Plots

```{r}


#plot entlang der Transekte
merged_data %>%
  filter(site == "Lic") %>%
  ggplot( aes(Transektnummer, Weighted_wetness)) +
#  geom_point() +
#  geom_smooth() +
  geom_line()+
  facet_wrap(~ Transekt)

merged_data %>%
  filter(site == "Meu_nass") %>%
  ggplot( aes(Transektnummer, Weighted_wetness)) +
  geom_point() +
 # geom_smooth() +
  facet_wrap(~ Transekt)

merged_data %>%
  filter(site == "Meu_trock") %>%
  ggplot( aes(Transektnummer, Weighted_wetness)) +
  geom_point() +
 # geom_smooth() +
  facet_wrap(~ Transekt)

merged_data %>%
  filter(site == "Lic") %>%
  ggplot( aes(Transektnummer, Weighted_temperature)) +
  geom_point() +
  geom_smooth() +
  facet_wrap(~ Transekt)

merged_data %>%
  filter(site == "Lic") %>%
  ggplot( aes(Transektnummer, Weighted_light)) +
  geom_point() +
  geom_smooth() +
  facet_wrap(~ Transekt)

merged_data %>%
  filter(site == "Lic") %>%
  ggplot( aes(Transektnummer, Weighted_nitrogen)) +
  geom_point() +
  geom_smooth() +
  facet_wrap(~ Transekt)

merged_data %>%
  filter(site == "Lic") %>%
  ggplot( aes(Transektnummer, Weighted_alkalinity)) +
  geom_point() +
  geom_smooth() +
  facet_wrap(~ Transekt)

merged_data %>%
  filter(site == "Lic") %>%
  ggplot( aes(Transektnummer, Weighted_temperature)) +
  geom_point() +
  geom_smooth() +
  facet_wrap(~ Transekt)

merged_data %>%
  filter(site == "Lic") %>%
  ggplot( aes(Transektnummer, Richness)) +
  geom_point() +
  geom_smooth() +
  facet_wrap(~ Transekt)

merged_data %>%
  filter(site == "Lic") %>%
  ggplot( aes(Transektnummer, Shannon)) +
  geom_point() +
  geom_smooth() +
  facet_wrap(~ Transekt)

merged_data %>%
  filter(site == "Lic") %>%
  ggplot( aes(Transektnummer, Evenness)) +
  geom_point() +
  geom_smooth() +
  facet_wrap(~ Transekt)

merged_data %>%
  filter(site == "Lic") %>%
  ggplot( aes(Transektnummer, Hoehe)) +
  geom_point() +
  geom_line()+
  facet_wrap(~ Transekt)
```

## Kreuztransekt Plots

diesen Plot für alle drei Standorte (Lic, Meu_nass, Meu_trock) und alle Parameter wiederholen, am besten mit Ersetzung arbeiten

**Parameter**\
"Richness",\
"Shannon",\
"Evenness",\
"Weighted_light",\
"Weighted_temperature",\
"Weighted_wetness",\
"Weighted_nitrogen",\
("Weighted_continental",)\
"Weighted_alkalinity",\
("Weighted_salinity" ,)\
"TL",\
"SL",\
"HL",\
"ML" ,\
"Sukzessionszeiger",\
"Moorart",\
"woody"

```{r}
plot_data <- merged_data %>%
  mutate(
    x = if_else(Transekt == "WO", Transektnummer, 0),
    y = if_else(Transekt == "NS", Transektnummer, 0)
  )


#farbschema anpassen, evtl bessere kontraste (und evtl invertieren weil je feuchter desto blauer eig, aber bei den anderen parametern ist das ja egal)

#Farbschema für Zeigerwerte angepasst
plot_data %>%
  filter(site == "Lic") %>%
  ggplot(aes(x = x, y = y, color = woody)) +
  geom_point(size = 4) +
  coord_equal() +
  scale_color_gradientn(
 # name = "Richness",
  colours = viridisLite::turbo(10), 
#  values = scales::rescale(0:9),  #bei zeigerwerten
#  limits = c(0, 9), #bei Zeigerwerten
#  breaks = c(1, 3, 5, 7, 9), #bei Zeigerwerten
#  labels = c(1, 3, 5, 7, 9) #bei Zeigerwerten
  ) + 
  annotate("text",
           x = max(plot_data$x),y = 0,
           label = "O",
           size = 5,
           hjust = 1.4) +
  annotate("text",
           x = min(plot_data$x),y = 0,
           label = "W",
           size = 5,
           hjust = 1.4) +
  annotate("text",
           x = 0,y = max(plot_data$y),
           label = "N",
           size = 5,
           vjust = -0.3) +
  annotate("text",
           x = 0,y = min(plot_data$y),
           label = "S",
           size = 5,
           vjust = 1.3) +
  labs(x = NULL, y = NULL)
```

## Plots Einzelarten

```{r}

plot_data_species <- vegdata %>%
  mutate(
    x = if_else(Transekt == "WO", Transektnummer, 0),
    y = if_else(Transekt == "NS", Transektnummer, 0)
  )


#farbschema anpassen, evtl bessere kontraste (und evtl invertieren weil je feuchter desto blauer eig, aber bei den anderen parametern ist das ja egal)

#Farbschema für Zeigerwerte angepasst
plot_data_species %>%
  filter(site == "Meu_nass") %>%
  ggplot(aes(x = x, y = y, color = Sphagnum_squarrosum_ML )) +
  geom_point(size = 4) +
  coord_equal() +
  scale_color_gradientn(
 # name = "Richness",
  colours = viridisLite::turbo(10), 
#  values = scales::rescale(0:9),  #bei zeigerwerten
#  limits = c(0, 9), #bei Zeigerwerten
#  breaks = c(1, 3, 5, 7, 9), #bei Zeigerwerten
#  labels = c(1, 3, 5, 7, 9) #bei Zeigerwerten
  ) + 
  annotate("text",
           x = max(plot_data$x),y = 0,
           label = "O",
           size = 5,
           hjust = 1.4) +
  annotate("text",
           x = min(plot_data$x),y = 0,
           label = "W",
           size = 5,
           hjust = 1.4) +
  annotate("text",
           x = 0,y = max(plot_data$y),
           label = "N",
           size = 5,
           vjust = -0.3) +
  annotate("text",
           x = 0,y = min(plot_data$y),
           label = "S",
           size = 5,
           vjust = 1.3) +
  labs(x = NULL, y = NULL)
```

```{r}
#| label: do not run
# 3D Plot
library(plotly)
plot_3d <- merged_data %>%
  filter(site == "Lic") %>%
  mutate(
    x = ifelse(Transekt == "WO", Transektnummer, 0),
    y = ifelse(Transekt == "NS", Transektnummer, 0),
    z = Weighted_wetness
  )

plot_ly(
  plot_3d,
  x = ~x,
  y = ~y,
  z = ~z,
  color = ~Transekt,
  type = "scatter3d",
  mode = "lines"
) %>%
  plotly::layout(
    scene = list(
      xaxis = list(title = "WO-Transekt"),
      yaxis = list(title = "NS-Transekt"),
      zaxis = list(title = "Weighted wetness")
    )
  )
```

TODO: für jeden plot deckung jeder layer in merged_data hinzufügen

# Korrelationen testen

```{r}

#global
#corrplot() erwartet numerische Matrix!
#nur erklärende variablen
corr_matrix <- merged_data %>%
  select(where(is.numeric)) %>%
  select(-Plot, -Transektnummer, -Weighted_continental, -Weighted_salinity, -water,-bare.soil, -Richness,-Shannon,- Evenness,-Sukzessionszeiger,-woody,-grass,-Moorart) %>%
  cor(method ="sp",use = "pairwise.complete.obs")
#filter auf korr > |0,5|
corr_matrix_filtered <- corr_matrix
corr_matrix_filtered[abs(corr_matrix_filtered) <= 0.5] <- NA

corrplot(
  corr_matrix_filtered,
  method = "number",
  na.label = " "
)
#Achtung für Modelle:
#Weighted_light und Weighted_wetness 0.81
#Weighted_alkalinity und Weighted_temperature 0.74
#Weighted_temperature un ML 0.6
#Weighted_wetness und ML 0.53
#Weighted_nitrogen und ML -0.63
#Weighted_nitrogen und Weighted_temperature -0.5
#HL und Weighted_nitrogen 0.64
## light&wetness , sowie alkalinity&temperature sollten mit vorsivht in gemeisname modelle gepackt werden. Checke auf jeden Fall auf Kolinearität!!


#lokal
corr_matrix <- merged_data %>%
  filter(site == "Meu_trock") %>%
  select(where(is.numeric)) %>%
  select(-Plot, -Transektnummer) %>%
  cor(use = "pairwise.complete.obs")
corrplot(corr_matrix, method ="number")

#note: in keiner der flächen und auch gloabl haben höhe und feuchtezahl eine starke korrleation! entweder meinehöhendaten sind wirlich durch die stauchung nicht zuverlässig oder es besteht einfach kein zusammenhang
```

was erwarte ich eigentlich

Diversität -\> kleine artzahl, kleine eveness -\> kleine diversität in typischen moorstandorten, da nur spezialisten vorkommen und stark dominieren

Artzahl -\> moortypisch eher gering, hohe Artzahl sollte an den Rändern oder degenerierten Standorten sein

Evenness -\> bei dominanz von molinia/ carex/sphagnum evenness niedrig, ränder vermutlich höhere evenness

Fragestellungen

welche Arten sind moortypisch? wo im Transekr kommen sie vor? -\> Plots aus combined_data oder veglong entlang transekt mit deckung der typischen arten für moor, typische störzeiger, seltene arten etc

welche umweltgrößen sind am bestimmendsten? (vmtl licht und feuchte) -\> aus loggern: wieviel licht ist denn hier viel? -\> beschattung(bäume) wären ja weniger licht-\> ist das schlecht für moorarten oder schlecht für störzeiger? oder schlecht für beide?

Modell Artenzahl

```{r}
library(lme4)

model1 <- glm(
  Richness ~ 
    scale(Weighted_light) +
    scale(Weighted_temperature) +
    scale(Weighted_wetness) +
    scale(Hoehe) +
    scale(Transektnummer) +
    site,
  family = poisson,
  data = merged_data
)
summary(model1)

library(performance)

check_model(model1)
```

DCA hier mit einzelnem Transekt und von oben von den einzelnen Flöchen mit Moos und !=Moos zusammenbringen -\> Pflanzengesellschaften werden klar

```{r}
#CCA

cca_modell <- cca(
  comm_matrix ~ Weighted_light+ Weighted_temperature + Weighted_wetness + Weighted_nitrogen + Weighted_alkalinity + Hoehe,
  data = merged_data
)

summary(cca_modell)
plot(cca_modell)

#CCA wird verworfen, da vorallem die gewichteten Zeigwerte die Umwelt beschreiben und diese aus der Vegetationsmatrix berechnet wurden und so ein Zirkelschluss entsteht. Die DCA sollte ausreichend Informationen bieten.
```

```{r}
#Kreuzplot für holzige Arten
woody_plot_data <- veg_long %>%
  filter(
    Moorart == TRUE,
    Deckung > 0
  ) %>%
  mutate(
    x = if_else(Transekt == "WO", Transektnummer, 0),
    y = if_else(Transekt == "NS", Transektnummer, 0)
  )

woody_plot_data %>%
  filter(site == "Lic") %>%
  ggplot(
    aes(
      x = x,
      y = y,
      color = Art,
      size = Deckung
    )
  ) +
  geom_point(
    position = position_jitter(
      width = 0.12,
      height = 0.12,
      seed = 123
    ),
    alpha = 0.8
  ) +
  coord_equal() +
  scale_color_brewer(
    name = "Holzige Art",
    palette = "Dark2"
  ) +
  scale_size_continuous(name = "Deckung") +
  labs(
    x = "West–Ost",
    y = "Süd–Nord"
  ) +
  theme_minimal()
```

am besten feste farbverteilung festlegen, damit die arten in allen 3 flächen die gleichen farben bekommen. nur, falls du die plots am ende verwenden willst

###### nur Moose

```{r}
#nur moose

comm_moose_L <- veg_long %>%
  filter(Schicht == "ML"& site=="Lic") %>%  
  group_by(plot.ID, Art) %>%
  summarise(
    Deckung = sum(Deckung, na.rm = TRUE),
    .groups = "drop"
  ) %>%
  pivot_wider(
    names_from = Art,
    values_from = Deckung,
    values_fill = 0
  )%>%
  tibble::column_to_rownames("plot.ID")

#entfernen leerer Zeilen und Spalten, weil decorana() damit ncht rechnen kann
comm_moose_L <- comm_moose_L[rowSums(comm_moose_L) > 0, ]
comm_moose_L <- comm_moose_L[, colSums(comm_moose_L) > 0]


dca_moose_L <- decorana(comm_moose_L)

summary(dca_moose_L)

dca_moose_sites <- as.data.frame(
  scores(dca_moose, display = "sites", choices = 1:2)
)

dca_moose_sites$plot.ID <- rownames(dca_moose_sites)

dca_moose_sites <- dca_moose_sites %>%
  left_join(
    vegdata %>%
      transmute(
        plot.ID = as.character(plot.ID),
        site
      ),
    by = "plot.ID"
  )
dca_moose_species <- as.data.frame(
  scores(dca_moose, display = "species", choices = 1:2)
)

dca_moose_species$Art <- rownames(dca_moose_species)

ggplot() +
  geom_point(
    data = dca_moose_sites,
    aes(x = DCA1, y = DCA2, color = site),
    size = 2
  ) +
  geom_text_repel(
    data = dca_moose_species,
    aes(x = DCA1, y = DCA2, label = Art),
    color = "black",
    size = 3,
    max.overlaps = 30
  ) +
  labs(
    x = "DCA1",
    y = "DCA2",
    color = "Gebiet"
  ) +
  theme_classic()


#S. squarrosum scheint komplett woanders zu liegen und verzerrt die DCA. Die Art sollte entfernt werden. Sie kommt nur auf einem einzigen Quadrat vor
comm_moose_L[
  comm_moose_L[, "Sphagnum_squarrosum"] > 0,
  "Sphagnum_squarrosum",
  drop = FALSE
]
#die Art kommt nur auf einem Quadrat mit relativ wenig Deckung vor, deswegen wird sie erstmal entfernt

#entfernen von s. squarrosum in Lichtenau
comm_moose_dca <- comm_moose_L[
  rownames(comm_moose_L) != "225",
  ,
  drop = FALSE
]

# Sphagnum_squarrosum ist danach eine vollständige Nullspalte
comm_moose_dca <- comm_moose_dca[
  ,
  colSums(comm_moose_dca) > 0,
  drop = FALSE
]

dca_moose <- decorana(comm_moose_dca)

summary(dca_moose)
plot(dca_moose)


# Scores der Aufnahmeflächen
dca_sites <- as.data.frame(
  scores(dca_moose, display = "sites", choices = 1:2)
)

dca_sites$plot.ID <- rownames(dca_sites)
dca_sites$plot.ID <- as.integer(dca_sites$plot.ID)

dca_sites <- dca_sites %>%
  left_join(
    vegdata %>%
      select(plot.ID, site),
    by = "plot.ID"
  )

# Scores der Arten
dca_species <- as.data.frame(
  scores(dca_moose, display = "species", choices = 1:2)
)

dca_species$Art <- rownames(dca_species)

ggplot() +
  geom_point(
    data = dca_sites,
    aes(x = DCA1, y = DCA2, color = site),
    size = 2
  ) +
  geom_text(
    data = dca_species,
    aes(x = DCA1, y = DCA2, label = Art),
    color = "black",
    size = 3
  ) +
  labs(
    x = "DCA1",
    y = "DCA2",
    color = "Gebiet"
  ) +
  theme_classic()



#PLot GPT
ggplot() +
  geom_point(
    data = dca_sites,
    aes(x = DCA1, y = DCA2, color = site),
    size = 2
  ) +
  geom_text_repel(
    data = dca_species,
    aes(x = DCA1, y = DCA2, label = Art),
    color = "black",
    size = 3,
    max.overlaps = 30
  ) +
  labs(
    x = "DCA1",
    y = "DCA2",
    color = "Gebiet"
  ) +
  theme_classic()
```

##### nur NCHT moose

```{r}
# einzelne site mit arten
comm_L <- veg_long %>%
  filter(Schicht != "ML"&site=="Lic") %>%  
  group_by(plot.ID, Art) %>%
  summarise(
    Deckung = sum(Deckung, na.rm = TRUE),
    .groups = "drop"
  ) %>%
  pivot_wider(
    names_from = Art,
    values_from = Deckung,
    values_fill = 0
  )%>%
  tibble::column_to_rownames("plot.ID")

dca <- decorana(comm_L)
summary(dca)


plot(dca)

dca_scores <- scores(dca, display = "sites")
dca_df <- as.data.frame(dca_scores)
dca_df$Name <- rownames(dca_df)
dca_df$site <- vegdata$site[match(dca_df$Name, vegdata$plot.ID)]
dca_df$Transektnummer <- vegdata$Transektnummer[match(dca_df$Name, vegdata$plot.ID)]
dca_df$Distanz <- abs(dca_df$Transektnummer)



species_df <- as.data.frame(scores(dca, display = "species", choices = c(1, 2)))
species_df$Art <- rownames(species_df)
species_totals <- colSums(comm_L, na.rm = TRUE)
species_df <- species_df %>%
  filter(Art %in% names(species_totals[species_totals > 0]))


ggplot(dca_df, aes(DCA1, DCA2, colour = Distanz)) +
  geom_point(size = 5) +
  geom_point(
    data = species_df,
    aes(x = DCA1, y = DCA2),
    inherit.aes = FALSE,
    shape = 17,       
    size = 3,
    colour = "grey20"
  ) +
  geom_text_repel(
    data = species_df,
    aes(x = DCA1, y = DCA2, label = Art),
    inherit.aes = FALSE,
    size = 3,
    colour = "grey20",
    box.padding = 0.5,
    point.padding = 0.3,
    segment.colour = "grey60",
    max.overlaps = Inf
  ) +
  scale_colour_gradient2(
    low = "#005A8D",
    mid = "#FFD700",
    high = "#7A0177",
    name = "Entfernung vom Mittelpunkt"
  ) +
  labs(
    title = "DCA Vegetation Kleiner Sumpf, ohne Moose",
    x = "DCA1",
    y = "DCA2"
  ) +
  theme_minimal() +
  theme(
    plot.title = element_text(hjust = 0.5)
  )


```

##### ganze site mit arten ohne pfeile

```{r}
# einzelne site mit arten
comm_MN <- veg_long %>%
  filter(site=="Meu_nass") %>%  
  group_by(plot.ID, Art) %>%
  summarise(
    Deckung = sum(Deckung, na.rm = TRUE),
    .groups = "drop"
  ) %>%
  pivot_wider(
    names_from = Art,
    values_from = Deckung,
    values_fill = 0
  )%>%
  tibble::column_to_rownames("plot.ID")

dca <- decorana(comm_MN)
summary(dca)


plot(dca)

dca_scores <- scores(dca, display = "sites")
dca_df <- as.data.frame(dca_scores)
dca_df$Name <- rownames(dca_df)
dca_df$site <- vegdata$site[match(dca_df$Name, vegdata$plot.ID)]
dca_df$Transektnummer <- vegdata$Transektnummer[match(dca_df$Name, vegdata$plot.ID)]
dca_df$Distanz <- abs(dca_df$Transektnummer)



species_df <- as.data.frame(scores(dca, display = "species", choices = c(1, 2)))
species_df$Art <- rownames(species_df)
species_totals <- colSums(comm_MN, na.rm = TRUE)
species_df <- species_df %>%
  filter(Art %in% names(species_totals[species_totals > 0]))


ggplot(dca_df, aes(DCA1, DCA2, colour = Distanz)) +
  geom_point(size = 5) +
  geom_point(
    data = species_df,
    aes(x = DCA1, y = DCA2),
    inherit.aes = FALSE,
    shape = 17,       
    size = 3,
    colour = "grey20"
  ) +
  geom_text_repel(
    data = species_df,
    aes(x = DCA1, y = DCA2, label = Art),
    inherit.aes = FALSE,
    size = 3,
    colour = "grey20",
    box.padding = 0.5,
    point.padding = 0.3,
    segment.colour = "grey60",
    max.overlaps = Inf
  ) +
  scale_colour_gradient2(
    low = "#005A8D",
    mid = "#FFD700",
    high = "#7A0177",
    name = "Entfernung vom Mittelpunkt"
  ) +
  labs(
    title = "DCA Vegetation MN",
    x = "DCA1",
    y = "DCA2"
  ) +
  theme_minimal() +
  theme(
    plot.title = element_text(hjust = 0.5)
  )


```

###### nur moose

```{r}
#nur moose
# einzelne site mit arten
comm_L <- veg_long %>%
  filter(Schicht =="ML"&site=="Lic") %>%  
  group_by(plot.ID, Art) %>%
  summarise(
    Deckung = sum(Deckung, na.rm = TRUE),
    .groups = "drop"
  ) %>%
  pivot_wider(
    names_from = Art,
    values_from = Deckung,
    values_fill = 0
  )%>%
  tibble::column_to_rownames("plot.ID")
#enterne leere zeilen &spalten weil decorana m´damit nciht rechnen kann
comm_L <- comm_L[
  rowSums(comm_L) > 0,
  colSums(comm_L) > 0,
  drop = FALSE
]


dca <- decorana(comm_L)
summary(dca)


plot(dca)

dca_scores <- scores(dca, display = "sites")
dca_df <- as.data.frame(dca_scores)
dca_df$Name <- rownames(dca_df)
dca_df$site <- vegdata$site[match(dca_df$Name, vegdata$plot.ID)]
dca_df$Transektnummer <- vegdata$Transektnummer[match(dca_df$Name, vegdata$plot.ID)]
dca_df$Distanz <- abs(dca_df$Transektnummer)



species_df <- as.data.frame(scores(dca, display = "species", choices = c(1, 2)))
species_df$Art <- rownames(species_df)
species_totals <- colSums(comm_L, na.rm = TRUE)
species_df <- species_df %>%
  filter(Art %in% names(species_totals[species_totals > 0]))


ggplot(dca_df, aes(DCA1, DCA2, colour = Distanz)) +
  geom_point(size = 5) +
  geom_point(
    data = species_df,
    aes(x = DCA1, y = DCA2),
    inherit.aes = FALSE,
    shape = 17,       
    size = 3,
    colour = "grey20"
  ) +
  geom_text_repel(
    data = species_df,
    aes(x = DCA1, y = DCA2, label = Art),
    inherit.aes = FALSE,
    size = 3,
    colour = "grey20",
    box.padding = 0.5,
    point.padding = 0.3,
    segment.colour = "grey60",
    max.overlaps = Inf
  ) +
  scale_colour_gradient2(
    low = "#005A8D",
    mid = "#FFD700",
    high = "#7A0177",
    name = "Entfernung vom Mittelpunkt"
  ) +
  labs(
    title = "DCA Vegetation Kleiner Sumpf, ohne Moose",
    x = "DCA1",
    y = "DCA2"
  ) +
  theme_minimal() +
  theme(
    plot.title = element_text(hjust = 0.5)
  )

#S. squarrosum scheint komplett woanders zu liegen und verzerrt die DCA. Die Art sollte entfernt werden. Sie kommt nur auf einem einzigen Quadrat vor
comm_L[
  comm_L[, "Sphagnum_squarrosum"] > 0,
  "Sphagnum_squarrosum",
  drop = FALSE
]
#die Art kommt nur auf einem Quadrat mit relativ wenig Deckung vor, deswegen wird sie erstmal entfernt
#entfernen von s. squarrosum in Lichtenau
comm_L <- comm_L[
  rownames(comm_L) != "225",
  ,
  drop = FALSE
]
# Sphagnum_squarrosum ist danach eine vollständige Nullspalte
comm_L <- comm_L[
  ,
  colSums(comm_L) > 0,
  drop = FALSE
]

dca <- decorana(comm_L)
summary(dca)
plot(dca)


dca_scores <- scores(dca, display = "sites")
dca_df <- as.data.frame(dca_scores)
dca_df$Name <- rownames(dca_df)
dca_df$site <- vegdata$site[match(dca_df$Name, vegdata$plot.ID)]
dca_df$Transektnummer <- vegdata$Transektnummer[match(dca_df$Name, vegdata$plot.ID)]
dca_df$Distanz <- abs(dca_df$Transektnummer)



species_df <- as.data.frame(scores(dca, display = "species", choices = c(1, 2)))
species_df$Art <- rownames(species_df)
species_totals <- colSums(comm_L, na.rm = TRUE)
species_df <- species_df %>%
  filter(Art %in% names(species_totals[species_totals > 0]))


ggplot(dca_df, aes(DCA1, DCA2, colour = Distanz)) +
  geom_point(size = 5) +
  geom_point(
    data = species_df,
    aes(x = DCA1, y = DCA2),
    inherit.aes = FALSE,
    shape = 17,       
    size = 3,
    colour = "grey20"
  ) +
  geom_text_repel(
    data = species_df,
    aes(x = DCA1, y = DCA2, label = Art),
    inherit.aes = FALSE,
    size = 3,
    colour = "grey20",
    box.padding = 0.5,
    point.padding = 0.3,
    segment.colour = "grey60",
    max.overlaps = Inf
  ) +
  scale_colour_gradient2(
    low = "#005A8D",
    mid = "#FFD700",
    high = "#7A0177",
    name = "Entfernung vom Mittelpunkt"
  ) +
  labs(
    title = "DCA Vegetation Kleiner Sumpf, ohne Moose",
    x = "DCA1",
    y = "DCA2"
  ) +
  theme_minimal() +
  theme(
    plot.title = element_text(hjust = 0.5)
  )
```

###### einzelnes transekt

```{r}
# einzelne site mit arten
comm_L <- veg_long %>%
  filter(site=="Lic"&Transekt =="WO") %>%  
  group_by(plot.ID, Art) %>%
  summarise(
    Deckung = sum(Deckung, na.rm = TRUE),
    .groups = "drop"
  ) %>%
  pivot_wider(
    names_from = Art,
    values_from = Deckung,
    values_fill = 0
  )%>%
  tibble::column_to_rownames("plot.ID")

dca <- decorana(comm_L)
summary(dca)


plot(dca)

dca_scores <- scores(dca, display = "sites")
dca_df <- as.data.frame(dca_scores)
dca_df$Name <- rownames(dca_df)
dca_df$site <- vegdata$site[match(dca_df$Name, vegdata$plot.ID)]
dca_df$Transektnummer <- vegdata$Transektnummer[match(dca_df$Name, vegdata$plot.ID)]



species_df <- as.data.frame(scores(dca, display = "species", choices = c(1, 2)))
species_df$Art <- rownames(species_df)
species_totals <- colSums(comm_L, na.rm = TRUE)
species_df <- species_df %>%
  filter(Art %in% names(species_totals[species_totals > 0]))

ggplot(dca_df, aes(DCA1, DCA2, colour = Transektnummer)) +
  geom_point(size = 3) +
  geom_point(
    data = species_df,
    aes(x = DCA1, y = DCA2),
    inherit.aes = FALSE,
    shape = 17,       
    size = 3,
    colour = "grey20"
  ) +
  geom_text_repel(
    data = species_df,
    aes(x = DCA1, y = DCA2, label = Art),
    inherit.aes = FALSE,
    size = 3,
    colour = "grey20",
    box.padding = 0.5,
    point.padding = 0.3,
    segment.colour = "grey60",
    max.overlaps = Inf
  ) +
  scale_colour_gradient2(
    low = "#005A8D",
    mid = "#FFD700",
    high = "#7A0177",
    midpoint = 0,
    breaks = range(dca_df$Transektnummer, na.rm = TRUE),
    labels = c("Westen", "Osten"),
    name = "Position im Transekt"
  ) +
  labs(
    title = "DCA Vegetation Kleiner Sumpf, West-Ost Transekt",
    x = "DCA1",
    y = "DCA2"
  ) +
  theme_minimal() +
  theme(
    plot.title = element_text(hjust = 0.5)
  )
```

###### test mit ggrepel

```{r}
#|test mit darstellung mit kleinen strichen zu den artnamen


comm_moose<- veg_long %>%
  filter(site == "Lic")%>%
  group_by(plot.ID, Art) %>%
  summarise(Deckung = sum(Deckung), .groups = "drop") %>%
  tidyr::pivot_wider(
    names_from = Art,
    values_from = Deckung,
    values_fill = 0
  ) %>%
  tibble::column_to_rownames("plot.ID")
str(comm_moose)
comm_moose <- comm_moose[
  rowSums(comm_moose) > 0,
  colSums(comm_moose) > 0,
  drop = FALSE
]

dca <- decorana(comm_moose)
summary(dca)

# Scores der Aufnahmeflächen
dca_sites <- as.data.frame(
  scores(dca, display = "sites", choices = 1:2)
)

dca_sites$plot.ID <- rownames(dca_sites)
dca_sites$plot.ID <- as.integer(dca_sites$plot.ID)

dca_sites <- dca_sites %>%
  left_join(
    vegdata %>%
      select(plot.ID, site),
    by = "plot.ID"
  )

# Scores der Arten
dca_species <- as.data.frame(
  scores(dca, display = "species", choices = 1:2)
)

dca_species$Art <- rownames(dca_species)

ggplot() +
  geom_point(
    data = dca_sites,
    aes(x = DCA1, y = DCA2, color = site),
    size = 2
  ) +
  geom_text(
    data = dca_species,
    aes(x = DCA1, y = DCA2, label = Art),
    color = "black",
    size = 3
  ) +
  labs(
    x = "DCA1",
    y = "DCA2",
    color = "Gebiet"
  ) +
  theme_classic()



#test
library(ggrepel)

p<-ggplot() +
  geom_point(
    data = dca_sites,
    aes(x = DCA1, y = DCA2, color = site),
    size = 2
  ) +

  # Exakte Position der Artenwerte markieren
  geom_point(
    data = dca_species,
    aes(x = DCA1, y = DCA2),
    shape = 2,
    size = 1.5,
    color = "grey40"
  ) +

  geom_text_repel(
    data = dca_species,
    aes(x = DCA1, y = DCA2, label = Art),
    color = "black",
    size = 3,

    # Keine Beschriftungen entfernen
    max.overlaps = Inf,

    # Abstand zwischen den Beschriftungen
    box.padding = 0.35,
    point.padding = 0.15,

    # Beschriftungen nicht zu weit von ihrer Position entfernen
    force = 1,
    force_pull = 2,

    # Verbindungslinien immer anzeigen
    min.segment.length = 0,
    segment.color = "grey50",
    segment.linewidth = 0.3,

    # Reproduzierbare Anordnung
    seed = 123,

    # Etwas gründlichere Berechnung
    max.time = 2,
    max.iter = 50000
  ) +

  labs(
    x = "DCA1",
    y = "DCA2",
    color = "Gebiet"
  ) +
  theme_classic()

#ggsave(
#  filename = "test_DCA_Arten.png",
#  plot = p,
#  width = 10,
#  height = 8,
#  units = "in",
#  dpi = 300
#)
getwd()
p
```

###### dca alle mit allen variablen aus merged_data

```{r}
dca <- decorana(comm_matrix)
summary(dca)

fit <- envfit(dca, merged_data[, c("Weighted_light",
    "Weighted_temperature",
    "Weighted_wetness",
    "Weighted_nitrogen",
    "Weighted_alkalinity",
    "Richness",
    "Shannon",
    "Evenness",
    "Hoehe",
    "TL",
    "SL",
    "HL",
    "ML",
    "bare.soil",
    "Sukzessionszeiger",
    "Moorart",
    "woody")],
    na.rm=T)
fit

plot(dca)
arrows <- as.data.frame(scores(fit, display = "vectors"))
arrows$Variable <- rownames(arrows)
arrows$p_value <- fit$vectors$pvals
arrows$r2 <- fit$vectors$r
arrows$Variable <- c(
  "Licht",
  "Temperatur",
  "Feuchte",
  "Stickstoff",
  "Basengehalt",
  "Richness",
  "Shannon-Diversität",
  "Evenness",
  "Höhe",
  "Baumschicht",
  "Strauchschicht",
  "Krautschicht",
  "Moosschicht",
  "bare soil",
  "Sukzessionszeiger",
  "Moorzeiger",
  "Gehölze"
)

arrows_sig <- arrows %>%
  filter(p_value <= 0.05)

dca_scores <- scores(dca, display = "sites")
dca_df <- as.data.frame(dca_scores)
dca_df$Name <- rownames(dca_df)
dca_df$site <- vegdata$site[match(dca_df$Name, vegdata$plot.ID)]

ggplot(dca_df, aes(DCA1, DCA2, colour = site)) +
  geom_point(size = 2) +
  geom_segment(
    data = arrows_sig,
    aes(
      x = 0, y = 0,
      xend = DCA1 * 2,
      yend = DCA2 * 2
    ),
    inherit.aes = FALSE,
    arrow = arrow(length = unit(0.25, "cm")),
    colour = "black"
  ) +
  geom_text(
  data = arrows,
  aes(
    x = DCA1 * 2.3,
    y = DCA2 * 2.3,
    label = Variable
  ),
  inherit.aes = FALSE
)+
 scale_colour_discrete(
    labels = c(
      "Lic" = "Kleiner Sumpf",
      "Meu_trock" = "Fuchshügel",
      "Meu_nass" = "Auf der Pfalz"
    )
  ) +

  labs(
    title = "DCA der Vegetationsaufnahmen",
    x = "DCA1",
    y = "DCA2"
  ) +

  theme_minimal() +
  theme(
    legend.title = element_blank(),
    plot.title = element_text(hjust = 0.5)
  )
```

###### dca mit ALLEN variablen an EINEM standort

```{r}
comm_MN <- veg_long %>%
  filter(site=="Meu_nass") %>%  
  group_by(plot.ID, Art) %>%
  summarise(
    Deckung = sum(Deckung, na.rm = TRUE),
    .groups = "drop"
  ) %>%
  pivot_wider(
    names_from = Art,
    values_from = Deckung,
    values_fill = 0
  )%>%
  tibble::column_to_rownames("plot.ID")
#entferne leere zeilen &spalten weil decorana damit nciht rechnen kann
comm_MN <- comm_MN[
  rowSums(comm_MN) > 0,
  colSums(comm_MN) > 0,
  drop = FALSE
]

dca <- decorana(comm_MN)
summary(dca)

env_MN <- merged_data %>%
  filter(site == "Meu_nass")
fit <- envfit(dca, env_MN[, c("Weighted_light",
    "Weighted_temperature",
    "Weighted_wetness",
    "Weighted_nitrogen",
    "Weighted_alkalinity",
    "Richness",
    "Shannon",
    "Evenness",
    "Hoehe",
    "TL",
    "SL",
    "HL",
    "ML",
    "bare.soil",
    "Sukzessionszeiger",
    "Moorart",
    "woody")],
    na.rm=T)
fit

plot(dca)
arrows <- as.data.frame(scores(fit, display = "vectors"))
arrows$Variable <- rownames(arrows)
arrows$p_value <- fit$vectors$pvals
arrows$r2 <- fit$vectors$r
arrows$Variable <- c(
  "Licht",
  "Temperatur",
  "Feuchte",
  "Stickstoff",
  "Basengehalt",
  "Richness",
  "Shannon-Diversität",
  "Evenness",
  "Höhe",
  "Baumschicht",
  "Strauchschicht",
  "Krautschicht",
  "Moosschicht",
  "bare soil",
  "Sukzessionszeiger",
  "Moorzeiger",
  "Gehölze"
)
# nur Umweltvariablen mit signifikanten p-Werten anzeigen
arrows_sig <- arrows %>%
  filter(p_value <= 0.05)

dca_scores <- scores(dca, display = "sites")
dca_df <- as.data.frame(dca_scores)
dca_df$Name <- rownames(dca_df)
dca_df$site <- vegdata$site[match(dca_df$Name, vegdata$plot.ID)]
dca_df$Transektnummer <- vegdata$Transektnummer[match(dca_df$Name, vegdata$plot.ID)]
dca_df$Distanz <- abs(dca_df$Transektnummer)

ggplot(dca_df, aes(DCA1, DCA2, colour = Distanz)) +
  geom_point(size = 3) +
  scale_colour_gradient2(
    low = "#005A8D",
    mid = "#FFD700",
    high = "#7A0177",
    midpoint = 0,
    name = "Entfernung zum Mittelpunkt")+
  geom_segment(
    data = arrows_sig,
    aes(
      x = 0, y = 0,
      xend = DCA1 * 2,
      yend = DCA2 * 2
    ),
    inherit.aes = FALSE,
    arrow = arrow(length = unit(0.25, "cm")),
    colour = "black") +
  geom_text(
    data = arrows_sig,
    aes(
      x = DCA1 * 2.3,
      y = DCA2 * 2.3,
      label = Variable
    ),
    inherit.aes = FALSE
  ) +
  
  labs(
    title = "DCA Vegetation Auf der Pfalz",
    x = "DCA1",
    y = "DCA2"
  ) +
  
  theme_minimal() +
  theme(
    plot.title = element_text(hjust = 0.5)
  )
```

###### alle flächen + arten

```{r}
dca <- decorana(comm_matrix)
summary(dca)


plot(dca)

dca_scores <- scores(dca, display = "sites")
dca_df <- as.data.frame(dca_scores)
dca_df$Name <- rownames(dca_df)
dca_df$site <- vegdata$site[match(dca_df$Name, vegdata$plot.ID)]
dca_df$Transektnummer <- vegdata$Transektnummer[match(dca_df$Name, vegdata$plot.ID)]
dca_df$Distanz <- abs(dca_df$Transektnummer)



species_df <- as.data.frame(scores(dca, display = "species", choices = c(1, 2)))
species_df$Art <- rownames(species_df)
species_totals <- colSums(comm_matrix, na.rm = TRUE)
species_df <- species_df %>%
  filter(Art %in% names(species_totals[species_totals > 0]))


ggplot(dca_df, aes(DCA1, DCA2, colour = site)) +
  geom_point(size = 5) +
  geom_point(
    data = species_df,
    aes(x = DCA1, y = DCA2),
    inherit.aes = FALSE,
    shape = 17,       
    size = 3,
    colour = "grey20"
  ) +
  geom_text_repel(
    data = species_df,
    aes(x = DCA1, y = DCA2, label = Art),
    inherit.aes = FALSE,
    size = 3,
    colour = "grey20",
    box.padding = 0.5,
    point.padding = 0.3,
    segment.colour = "grey60",
    max.overlaps = Inf
  ) +
  scale_colour_discrete(
    labels = c(
      "Lic" = "Kleiner Sumpf",
      "Meu_trock" = "Fuchshügel",
      "Meu_nass" = "Auf der Pfalz"
    )) +
  labs(
    title = "DCA Vegetation",
    x = "DCA1",
    y = "DCA2"
  ) +
  theme_minimal() +
  theme(
    plot.title = element_text(hjust = 0.5)
  )


```

###### NMDS test -\> verwerfen!

```{r}
# test für wo-transekt in Meu nass mit Gefäßpflanzen
example_NMDS=metaMDS(comm_MN_NS_vasc,k=2,trymax=100)
stressplot(example_NMDS)

ordiplot(example_NMDS,type="n");orditorp(example_NMDS,display="species",col="red",air=0.01);orditorp(example_NMDS,display="sites",cex=1.25,air=0.01)


nmds_df <- scores(
  example_NMDS,
  display = "sites",
  choices = c(1, 2)
) %>%
  as.data.frame()

nmds_df$Name <- rownames(nmds_df)

# Informationen aus vegdata ergänzen
nmds_df <- nmds_df %>%
  mutate(
    site = vegdata$site[
      match(Name, as.character(vegdata$plot.ID))
    ],
    Transektnummer = vegdata$Transektnummer[
      match(Name, as.character(vegdata$plot.ID))
    ]
  )
#Artdaten
species_nmds_df <- scores(
  example_NMDS,
  display = "species",
  choices = c(1, 2)
) %>%
  as.data.frame()

species_nmds_df$Art <- rownames(species_nmds_df)

#PLOT
ggplot(
  nmds_df,aes(x = NMDS1, y = NMDS2, fill = Transektnummer)) +
  geom_point(shape = 21,
    size = 5,
    colour = "grey10",
    stroke = 0.7) +
  geom_point(
    data = species_nmds_df,
    aes(x = NMDS1, y = NMDS2),
    inherit.aes = FALSE,
    shape = 17,
    size = 3,
    colour = "grey20") +
  geom_text_repel(
    data = species_nmds_df,
    aes(x = NMDS1, y = NMDS2, label = Art),
    inherit.aes = FALSE,
    colour = "black",
    size = 3,
    max.overlaps = 30
  ) +
  scale_fill_gradient2(
    low = "#2166AC",
    mid = "#F7F7F7",
    high = "#B2182B",
    midpoint = 0,
    breaks = range(
      nmds_df$Transektnummer,
      na.rm = TRUE),
    labels = c("Süden", "Norden"),
    name = "Position im Transekt"
  ) +
  labs(
    title = "NMDS Vegetation Auf der Pfalz,NS-Transekt",
    subtitle = paste0(
      "Stress = ",
      round(example_NMDS$stress, 3)
    ),
    x = "NMDS1",
    y = "NMDS2"
  ) +
  coord_equal() +
  theme_minimal() +
  theme(
    plot.title = element_text(hjust = 0.5),
    plot.subtitle = element_text(hjust = 0.5)
  )


#überprüfen, ob alles richtig zugeorndet uwrde
head(rownames(scores(example_NMDS, display = "sites")))
head(vegdata$plot.ID)




##########################################DCA code für dasselbe ding##########################
comm_MN_WO_vasc <- veg_long %>%
  filter(site=="Meu_nass"&Transekt =="WO" & Schicht !="ML") %>%  
  group_by(plot.ID, Art) %>%
  summarise(
    Deckung = sum(Deckung, na.rm = TRUE),
    .groups = "drop"
  ) %>%
  pivot_wider(
    names_from = Art,
    values_from = Deckung,
    values_fill = 0
  )%>%
  tibble::column_to_rownames("plot.ID")

#entfernen leerer Zeilen und Spalten, weil decorana() damit ncht rechnen kann
comm_MN_WO_vasc <- comm_MN_WO_vasc[rowSums(comm_MN_WO_vasc) > 0, ]
comm_MN_WO_vasc <- comm_MN_WO_vasc[, colSums(comm_MN_WO_vasc) > 0]

dca <- decorana(comm_MN_WO_vasc)
summary(dca)

dca_scores <- scores(dca, display = "sites")
dca_df <- as.data.frame(dca_scores)
dca_df$Name <- rownames(dca_df)
dca_df$site <- vegdata$site[match(dca_df$Name, vegdata$plot.ID)]
dca_df$Transektnummer <- vegdata$Transektnummer[match(dca_df$Name, vegdata$plot.ID)]

species_df <- as.data.frame(scores(dca, display = "species", choices = c(1, 2)))
species_df$Art <- rownames(species_df)
species_totals <- colSums(comm_MN_WO_vasc, na.rm = TRUE)
species_df <- species_df %>%
  filter(Art %in% names(species_totals[species_totals > 0]))


ggplot(dca_df, aes(DCA1, DCA2, colour = Transektnummer)) +
  geom_point(size = 5) +
  geom_point(
    data = species_df,
    aes(x = DCA1, y = DCA2),
    inherit.aes = FALSE,
    shape = 17,       
    size = 3,
    colour = "grey20"
  ) +
  geom_text_repel(
    data = species_df,
    aes(x = DCA1, y = DCA2, label = Art),
    color = "black",
    size = 3,
    max.overlaps = 30
  ) +
  scale_colour_gradient2(
    low = "#005A8D",
    mid = "#FFD700",
    high = "#7A0177",
    midpoint = 0,
    breaks = range(dca_df$Transektnummer, na.rm = TRUE),
    labels = c("Westen", "Osten"),
    name = "Position im Transekt"
  ) +
  labs(
    title = "DCA Vegetation Auf der Pfalz, West-Ost Transekt",
    x = "DCA1",
    y = "DCA2"
  ) +
  theme_minimal() +
  theme(
    plot.title = element_text(hjust = 0.5)
  )
```

###### farbtests

```{r}
ggplot(dca_df, aes(DCA1, DCA2, fill = Transektnummer)) +
  geom_point(
    shape = 21,
    size = 5,
    colour = "grey10",
    stroke = 0.7
  ) +
  geom_point(
    data = species_df,
    aes(x = DCA1, y = DCA2),
    inherit.aes = FALSE,
    shape = 17,
    size = 3,
    colour = "grey20"
  ) +
  geom_text_repel(
    data = species_df,
    aes(x = DCA1, y = DCA2, label = Art),
    inherit.aes = FALSE,
    colour = "black",
    size = 3,
    max.overlaps = 30
  ) +
  scale_fill_gradient2(
    low = "#2166AC",
    mid = "#F7F7F7",
    high = "#B2182B",
    midpoint = 0,
    breaks = c(
      min(dca_df$Transektnummer, na.rm = TRUE),
      0,
      max(dca_df$Transektnummer, na.rm = TRUE)
    ),
    labels = c("Westen", "Mitte", "Osten"),
    name = "Position im Transekt"
  ) +
  labs(
    title = "DCA",
    x = "DCA1",
    y = "DCA2"
  ) +
  theme_minimal() +
  theme(
    plot.title = element_text(hjust = 0.5)
  )
```

###### einzelfläche, transekte farblich getrennt

```{r}
comm_MN <- veg_long %>%
  filter(site=="Meu_nass") %>%  
  group_by(plot.ID, Art) %>%
  summarise(
    Deckung = sum(Deckung, na.rm = TRUE),
    .groups = "drop"
  ) %>%
  pivot_wider(
    names_from = Art,
    values_from = Deckung,
    values_fill = 0
  )%>%
  tibble::column_to_rownames("plot.ID")
#entferne leere zeilen &spalten weil decorana damit nciht rechnen kann
comm_MN <- comm_MN[
  rowSums(comm_MN) > 0,
  colSums(comm_MN) > 0,
  drop = FALSE
]

dca <- decorana(comm_MN)
summary(dca)

env_MN <- merged_data %>%
  filter(site == "Meu_nass")
fit <- envfit(dca, env_MN[, c("Weighted_light",
                              "Weighted_temperature",
                              "Weighted_wetness",
                              "Weighted_nitrogen",
                              "Weighted_alkalinity",
                              "Hoehe",
                              "TL",
                              "ML",
                              "HL",
                              "SL")])
fit

plot(dca)
arrows <-as.data.frame(scores(fit, display = "vectors"))
arrows$Variable <- rownames(arrows)
arrows$p_value <- fit$vectors$pvals
arrows$r2 <- fit$vectors$r
arrows$Variable <- c(
  "Licht",
  "Temperatur",
  "Feuchte",
  "Stickstoff",
  "Basengehalt",
  "Höhe",
  "Baumschicht",
  "Moosschicht",
  "Krautschicht",
  "Strauchschicht"
)
# nur Umweltvariablen mit signifikanten p-Werten anzeigen
arrows_sig <- arrows %>%
  filter(p_value <= 0.05)

#DCA scores
dca_scores <- scores(dca, display = "sites")
dca_df <- as.data.frame(dca_scores)
dca_df$Name <- rownames(dca_df)
dca_df$site <- vegdata$site[match(dca_df$Name, vegdata$plot.ID)]
dca_df$Transektnummer <- vegdata$Transektnummer[match(dca_df$Name, vegdata$plot.ID)]
dca_df$Distanz <- abs(dca_df$Transektnummer)
dca_df$Transekt <- vegdata$Transekt[
  match(dca_df$Name, vegdata$plot.ID)
]

#species scores
species_df <- as.data.frame(scores(dca, display = "species", choices = c(1, 2)))
species_df$Art <- rownames(species_df)
species_totals <- colSums(comm_MN, na.rm = TRUE)
species_df <- species_df %>%
  filter(Art %in% names(species_totals[species_totals > 0]))

install.packages("ggnewscale")
library(ggnewscale)
library(grid)

################################################################################
#PLOT

ggplot() +
  

  
  # --------------------------------------------------
# NS-Transekt: Süden blau, Mitte weiß, Norden rot
# --------------------------------------------------
geom_point(
  data = dca_df %>%
    filter(Transekt == "NS"),
  aes(
    x = DCA1,
    y = DCA2,
    fill = Transektnummer
  ),
  shape = 21,
  size = 4,
  stroke = 0.7,
  colour = "black"
) +
  
  scale_fill_gradient2(
    low = "#2166AC",
    mid = "white",
    high = "#B2182B",
    midpoint = 0,
    breaks = c(
      min(dca_df$Transektnummer[dca_df$Transekt == "NS"],
          na.rm = TRUE),
      0,
      max(dca_df$Transektnummer[dca_df$Transekt == "NS"],
          na.rm = TRUE)
    ),
    labels = c("Süden", "Mitte", "Norden"),
    name = "NS-Transekt"
  ) +
  
  # Neue unabhängige Füllfarbenskala
  ggnewscale::new_scale_fill() +
  
  # --------------------------------------------------
# WO-Transekt: Westen grün, Mitte weiß, Osten gelb
# --------------------------------------------------
geom_point(
  data = dca_df %>%
    filter(Transekt == "WO"),
  aes(
    x = DCA1,
    y = DCA2,
    fill = Transektnummer
  ),
  shape = 22,
  size = 4,
  stroke = 0.7,
  colour = "black"
) +
  
  scale_fill_gradient2(
    low = "#1B7837",
    mid = "white",
    high = "#FFD92F",
    midpoint = 0,
    breaks = c(
      min(dca_df$Transektnummer[dca_df$Transekt == "WO"],
          na.rm = TRUE),
      0,
      max(dca_df$Transektnummer[dca_df$Transekt == "WO"],
          na.rm = TRUE)
    ),
    labels = c("Westen", "Mitte", "Osten"),
    name = "WO-Transekt"
  ) +
  
  # --------------------------------------------------
# Signifikante envfit-Pfeile
# --------------------------------------------------
geom_segment(
  data = arrows_sig,
  aes(
    x = 0,
    y = 0,
    xend = DCA1*2 ,
    yend = DCA2 *2
  ),
  inherit.aes = FALSE,
  arrow = arrow(
    length = unit(0.25, "cm"),
    type = "closed"
  ),
  linewidth = 0.7,
  colour = "black"
) +
  
  geom_text_repel(
    data = arrows_sig,
    aes(
      x = DCA1 *2,
      y = DCA2 *2,
      label = Variable
    ),
    inherit.aes = FALSE,
    size = 3.5,
    fontface = "bold",
    colour = "black",
    box.padding = 0.5,
    point.padding = 0.2,
    segment.colour = "grey50",
    max.overlaps = Inf,
    seed = 321
  ) +
  # --------------------------------------------------
# Arten
# --------------------------------------------------
geom_point(
  data = species_df,
  aes(x = DCA1, y = DCA2),
  shape = 17,
  size = 2.5,
  colour = "grey30"
) +
  
  geom_text_repel(
    data = species_df,
    aes(
      x = DCA1,
      y = DCA2,
      label = Art
    ),
    size = 3.5,
    colour = "grey30",
    box.padding = 0.5,
    point.padding = 0.3,
    segment.colour = "grey70",
    max.overlaps = Inf,
    seed = 123
  ) +
  
  labs(
    title = "DCA der Vegetation – Auf der Pfalz",
    subtitle = "Aufnahmeflächen, Arten und signifikante Umweltvektoren",
    x = "DCA1",
    y = "DCA2"
  ) +
  
  coord_equal() +
  
  theme_minimal() +
  
  theme(
    plot.title = element_text(
      hjust = 0.5,
      face = "bold"
    ),
    plot.subtitle = element_text(hjust = 0.5),
    panel.grid.minor = element_blank(),
    legend.position = "right"
  )
```

###### transekte farblich getrent, Moos und Gefäßpflz getrennt

```{r}
comm_MN <- veg_long %>%
  filter(site=="Meu_nass"&Schicht !="ML") %>%  
  group_by(plot.ID, Art) %>%
  summarise(
    Deckung = sum(Deckung, na.rm = TRUE),
    .groups = "drop"
  ) %>%
  pivot_wider(
    names_from = Art,
    values_from = Deckung,
    values_fill = 0
  )%>%
  tibble::column_to_rownames("plot.ID")
#entferne leere zeilen &spalten weil decorana damit nciht rechnen kann
comm_MN <- comm_MN[
  rowSums(comm_MN) > 0,
  colSums(comm_MN) > 0,
  drop = FALSE
]

dca <- decorana(comm_MN)
summary(dca)

#fit
env_vars <- c(
  "Weighted_light",
  "Weighted_temperature",
  "Weighted_wetness",
  "Weighted_nitrogen",
  "Weighted_alkalinity",
  "Hoehe",
  "TL",
  "ML",
  "HL",
  "SL"
)

env_MN <- merged_data %>%
  dplyr::filter(
    site == "Meu_nass",
    as.character(Plot) %in% rownames(comm_MN)
  ) %>%
  dplyr::select(
    plot.ID = Plot,
    dplyr::all_of(env_vars)
  ) %>%
  dplyr::mutate(plot.ID = as.character(plot.ID)) %>%
  dplyr::distinct()

fit <- envfit(dca, env_MN[, c("Weighted_light",
                              "Weighted_temperature",
                              "Weighted_wetness",
                              "Weighted_nitrogen",
                              "Weighted_alkalinity",
                              "Hoehe",
                              "TL",
                              "ML",
                              "HL",
                              "SL")])

fit

plot(dca)
arrows <-as.data.frame(scores(fit, display = "vectors"))
arrows$Variable <- rownames(arrows)
arrows$p_value <- fit$vectors$pvals
arrows$r2 <- fit$vectors$r
arrows$Variable <- c(
  "Licht",
  "Temperatur",
  "Feuchte",
  "Stickstoff",
  "Basengehalt",
  "Höhe",
  "Baumschicht",
  "Moosschicht",
  "Krautschicht",
  "Strauchschicht"
)
# nur Umweltvariablen mit signifikanten p-Werten anzeigen
arrows_sig <- arrows %>%
  filter(p_value <= 0.05)

#DCA scores
dca_scores <- scores(dca, display = "sites")
dca_df <- as.data.frame(dca_scores)
dca_df$Name <- rownames(dca_df)
dca_df$site <- vegdata$site[match(dca_df$Name, vegdata$plot.ID)]
dca_df$Transektnummer <- vegdata$Transektnummer[match(dca_df$Name, vegdata$plot.ID)]
dca_df$Distanz <- abs(dca_df$Transektnummer)
dca_df$Transekt <- vegdata$Transekt[
  match(dca_df$Name, vegdata$plot.ID)
]

#species scores
species_df <- as.data.frame(scores(dca, display = "species", choices = c(1, 2)))
species_df$Art <- rownames(species_df)
species_totals <- colSums(comm_MN, na.rm = TRUE)
species_df <- species_df %>%
  filter(Art %in% names(species_totals[species_totals > 0]))

#install.packages("ggnewscale")
library(ggnewscale)
library(grid)

################################################################################
#PLOT

ggplot() +
  

  
  # --------------------------------------------------
# NS-Transekt: Süden blau, Mitte weiß, Norden rot
# --------------------------------------------------
geom_point(
  data = dca_df %>%
    filter(Transekt == "NS"),
  aes(
    x = DCA1,
    y = DCA2,
    fill = Transektnummer
  ),
  shape = 21,
  size = 4,
  stroke = 0.7,
  colour = "black"
) +
  
  scale_fill_gradient2(
    low = "#2166AC",
    mid = "white",
    high = "#B2182B",
    midpoint = 0,
    breaks = c(
      min(dca_df$Transektnummer[dca_df$Transekt == "NS"],
          na.rm = TRUE),
      0,
      max(dca_df$Transektnummer[dca_df$Transekt == "NS"],
          na.rm = TRUE)
    ),
    labels = c("Süden", "Mitte", "Norden"),
    name = "NS-Transekt"
  ) +
  
  # Neue unabhängige Füllfarbenskala
  ggnewscale::new_scale_fill() +
  
  # --------------------------------------------------
# WO-Transekt: Westen grün, Mitte weiß, Osten gelb
# --------------------------------------------------
geom_point(
  data = dca_df %>%
    filter(Transekt == "WO"),
  aes(
    x = DCA1,
    y = DCA2,
    fill = Transektnummer
  ),
  shape = 22,
  size = 4,
  stroke = 0.7,
  colour = "black"
) +
  
  scale_fill_gradient2(
    low = "#1B7837",
    mid = "white",
    high = "#FFD92F",
    midpoint = 0,
    breaks = c(
      min(dca_df$Transektnummer[dca_df$Transekt == "WO"],
          na.rm = TRUE),
      0,
      max(dca_df$Transektnummer[dca_df$Transekt == "WO"],
          na.rm = TRUE)
    ),
    labels = c("Westen", "Mitte", "Osten"),
    name = "WO-Transekt"
  ) +
  
  # --------------------------------------------------
# Signifikante envfit-Pfeile
# --------------------------------------------------
geom_segment(
  data = arrows_sig,
  aes(
    x = 0,
    y = 0,
    xend = DCA1*2 ,
    yend = DCA2 *2
  ),
  inherit.aes = FALSE,
  arrow = arrow(
    length = unit(0.25, "cm"),
    type = "closed"
  ),
  linewidth = 0.7,
  colour = "black"
) +
  
  geom_text_repel(
    data = arrows_sig,
    aes(
      x = DCA1 *2,
      y = DCA2 *2,
      label = Variable
    ),
    inherit.aes = FALSE,
    size = 3.5,
    fontface = "bold",
    colour = "black",
    box.padding = 0.5,
    point.padding = 0.2,
    segment.colour = "grey50",
    max.overlaps = Inf,
    seed = 321
  ) +
  # --------------------------------------------------
# Arten
# --------------------------------------------------
geom_point(
  data = species_df,
  aes(x = DCA1, y = DCA2),
  shape = 17,
  size = 2.5,
  colour = "grey30"
) +
  
  geom_text_repel(
    data = species_df,
    aes(
      x = DCA1,
      y = DCA2,
      label = Art
    ),
    size = 3.5,
    colour = "grey30",
    box.padding = 0.5,
    point.padding = 0.3,
    segment.colour = "grey70",
    max.overlaps = Inf,
    seed = 123
  ) +
  
  labs(
    title = "DCA der Vegetation – Auf der Pfalz",
    subtitle = "Aufnahmeflächen, Arten und signifikante Umweltvektoren",
    x = "DCA1",
    y = "DCA2"
  ) +
  
  coord_equal() +
  
  theme_minimal() +
  
  theme(
    plot.title = element_text(
      hjust = 0.5,
      face = "bold"
    ),
    plot.subtitle = element_text(hjust = 0.5),
    panel.grid.minor = element_blank(),
    legend.position = "right"
  )
```

# Final DCAs

## Alle Flächen, ausgewählte Parameter

```{r}
#| label: all areas
dca <- decorana(comm_matrix)
summary(dca)

fit <- envfit(dca, merged_data[, c("Weighted_light",
    "Weighted_temperature",
    "Weighted_wetness",
    "Weighted_nitrogen",
    "Weighted_alkalinity",
    "Hoehe",
    "TL",
    "SL",
    "HL",
    "ML"
    )],
    na.rm=T)
fit

plot(dca)
arrows <- as.data.frame(scores(fit, display = "vectors"))
arrows$Variable <- rownames(arrows)
arrows$p_value <- fit$vectors$pvals
arrows$r2 <- fit$vectors$r
arrows$Variable <- c(
  "Licht",
  "Temperatur",
  "Feuchte",
  "Stickstoff",
  "Basengehalt",
  "Höhe",
  "Baumschicht",
  "Strauchschicht",
  "Krautschicht",
  "Moosschicht"
)

arrows_sig <- arrows %>%
  filter(p_value <= 0.05)

dca_scores <- scores(dca, display = "sites")
dca_df <- as.data.frame(dca_scores)
dca_df$Name <- rownames(dca_df)
dca_df$site <- vegdata$site[match(dca_df$Name, vegdata$plot.ID)]

ggplot(dca_df, aes(DCA1, DCA2, colour = site)) +
  geom_point(size = 2) +
  geom_segment(
    data = arrows_sig,
    aes(
      x = 0, y = 0,
      xend = DCA1 * 2,
      yend = DCA2 * 2
    ),
    inherit.aes = FALSE,
    arrow = arrow(length = unit(0.25, "cm")),
    colour = "black"
  ) +
  geom_text(
  data = arrows,
  aes(
    x = DCA1 * 2.3,
    y = DCA2 * 2.3,
    label = Variable
  ),
  inherit.aes = FALSE
)+
 scale_colour_discrete(
    labels = c(
      "Lic" = "Kleiner Sumpf",
      "Meu_trock" = "Fuchshügel",
      "Meu_nass" = "Auf der Pfalz"
    )
  ) +

  labs(
    title = "DCA der Vegetationsaufnahmen",
    x = "DCA1",
    y = "DCA2"
  ) +

  theme_minimal() +
  theme(
    legend.title = element_blank(),
    plot.title = element_text(hjust = 0.5)
  )
```

## Einzelflächen

### mit enfvit, Arten und farblich getrennten Transekten

```{r}
comm <- veg_long %>%
  filter(site=="Meu_nass") %>%  
  group_by(plot.ID, Art) %>%
  summarise(
    Deckung = sum(Deckung, na.rm = TRUE),
    .groups = "drop"
  ) %>%
  pivot_wider(
    names_from = Art,
    values_from = Deckung,
    values_fill = 0
  )%>%
  tibble::column_to_rownames("plot.ID")
#entferne leere zeilen &spalten weil decorana damit nciht rechnen kann
comm <- comm[
  rowSums(comm) > 0,
  colSums(comm) > 0,
  drop = FALSE
]

dca <- decorana(comm)
summary(dca)

env <- merged_data %>%
  filter(site == "Meu_nass")
fit <- envfit(dca, env[, c("Weighted_light",
                              "Weighted_temperature",
                              "Weighted_wetness",
                              "Weighted_nitrogen",
                              "Weighted_alkalinity",
                              "Hoehe",
                              "TL",
                              "ML",
                              "HL",
                              "SL")])
fit

plot(dca)
arrows <-as.data.frame(scores(fit, display = "vectors"))
arrows$Variable <- rownames(arrows)
arrows$p_value <- fit$vectors$pvals
arrows$r2 <- fit$vectors$r
arrows$Variable <- c(
  "Licht",
  "Temperatur",
  "Feuchte",
  "Stickstoff",
  "Basengehalt",
  "Höhe",
  "Baumschicht",
  "Moosschicht",
  "Krautschicht",
  "Strauchschicht"
)
# nur Umweltvariablen mit signifikanten p-Werten anzeigen
arrows_sig <- arrows %>%
  filter(p_value <= 0.05)

#DCA scores
dca_scores <- scores(dca, display = "sites")
dca_df <- as.data.frame(dca_scores)
dca_df$Name <- rownames(dca_df)
dca_df$site <- vegdata$site[match(dca_df$Name, vegdata$plot.ID)]
dca_df$Transektnummer <- vegdata$Transektnummer[match(dca_df$Name, vegdata$plot.ID)]
dca_df$Distanz <- abs(dca_df$Transektnummer)
dca_df$Transekt <- vegdata$Transekt[
  match(dca_df$Name, vegdata$plot.ID)
]

#species scores
species_df <- as.data.frame(scores(dca, display = "species", choices = c(1, 2)))
species_df$Art <- rownames(species_df)
species_totals <- colSums(comm, na.rm = TRUE)
species_df <- species_df %>%
  filter(Art %in% names(species_totals[species_totals > 0]))



################################################################################
#PLOT

ggplot() +
  # --------------------------------------------------
# NS-Transekt: Süden blau, Mitte weiß, Norden rot
# --------------------------------------------------
geom_point(
  data = dca_df %>%
    filter(Transekt == "NS"),
  aes(
    x = DCA1,
    y = DCA2,
    fill = Transektnummer,
    shape = Transekt
  ),
  size = 4,
  stroke = 0.7,
  colour = "black"
) +
  
  scale_fill_gradient2(
    low = "#2166AC",
    mid = "white",
    high = "#B2182B",
    midpoint = 0,
    breaks = c(
      min(dca_df$Transektnummer[dca_df$Transekt == "NS"],
          na.rm = TRUE),
      0,
      max(dca_df$Transektnummer[dca_df$Transekt == "NS"],
          na.rm = TRUE)
    ),
    labels = c("Süden", "Mitte", "Norden"),
    name = "NS-Transekt"
  ) +
  
  # Neue unabhängige Füllfarbenskala
  ggnewscale::new_scale_fill() +
  
  # --------------------------------------------------
# WO-Transekt: Westen grün, Mitte weiß, Osten gelb
# --------------------------------------------------
geom_point(
  data = dca_df %>%
    filter(Transekt == "WO"),
  aes(
    x = DCA1,
    y = DCA2,
    fill = Transektnummer,
    shape = Transekt
  ),
  size = 4,
  stroke = 0.7,
  colour = "black"
) +
  
  scale_fill_gradient2(
    low = "#1B7837",
    mid = "white",
    high = "#FFD92F",
    midpoint = 0,
    breaks = c(
      min(dca_df$Transektnummer[dca_df$Transekt == "WO"],
          na.rm = TRUE),
      0,
      max(dca_df$Transektnummer[dca_df$Transekt == "WO"],
          na.rm = TRUE)
    ),
    labels = c("Westen", "Mitte", "Osten"),
    name = "WO-Transekt"
  ) +
  scale_shape_manual(
    name = "Transekt",
    values = c(NS = 21, WO = 22),
    labels = c(NS = "Nord–Süd", WO = "West–Ost")
    )+
  
  # --------------------------------------------------
# Signifikante envfit-Pfeile
# --------------------------------------------------
geom_segment(
  data = arrows_sig,
  aes(
    x = 0,
    y = 0,
    xend = DCA1*2 ,
    yend = DCA2 *2
  ),
  inherit.aes = FALSE,
  arrow = arrow(
    length = unit(0.25, "cm"),
    type = "closed"
  ),
  linewidth = 0.7,
  colour = "black"
) +
  
  geom_text_repel(
    data = arrows_sig,
    aes(
      x = DCA1 *2,
      y = DCA2 *2,
      label = Variable
    ),
    inherit.aes = FALSE,
    size = 3.5,
    fontface = "bold",
    colour = "black",
    box.padding = 0.5,
    point.padding = 0.2,
    segment.colour = "grey50",
    max.overlaps = Inf,
    seed = 321
  ) +
  # --------------------------------------------------
# Arten
# --------------------------------------------------
geom_point(
  data = species_df,
  aes(x = DCA1, y = DCA2),
  shape = 17,
  size = 2.5,
  colour = "grey30"
) +
  
  geom_text_repel(
    data = species_df,
    aes(
      x = DCA1,
      y = DCA2,
      label = Art
    ),
    size = 3.5,
    colour = "grey30",
    box.padding = 0.5,
    point.padding = 0.3,
    segment.colour = "grey70",
    max.overlaps = Inf,
    seed = 123
  ) +
  # --------------------------------------------------
# Beschriftungen von Achsen, Titel usw
# -------------------------------------------------- 
  
  labs(
    title = "DCA der Vegetation – Auf der Pfalz",
    subtitle = "Aufnahmeflächen, Arten und signifikante Umweltvektoren",
    x = "DCA1",
    y = "DCA2"
  ) +
  coord_equal() +
  theme_minimal() +
  theme(
    plot.title = element_text(
      hjust = 0.5,
      face = "bold"
    ),
    plot.subtitle = element_text(hjust = 0.5),
    panel.grid.minor = element_blank(),
    legend.position = "right"
  )
```

### nur Moose

```{r}
comm <- veg_long %>%
  filter(site=="Meu_nass"&Schicht =="ML") %>%  
  group_by(plot.ID, Art) %>%
  summarise(
    Deckung = sum(Deckung, na.rm = TRUE),
    .groups = "drop"
  ) %>%
  pivot_wider(
    names_from = Art,
    values_from = Deckung,
    values_fill = 0
  )%>%
  tibble::column_to_rownames("plot.ID")
#entferne leere zeilen &spalten weil decorana damit nciht rechnen kann
comm <- comm[
  rowSums(comm) > 0,
  colSums(comm) > 0,
  drop = FALSE
]

dca <- decorana(comm)
summary(dca)

env <- merged_data %>%
  filter(site == "Meu_nass")
fit <- envfit(dca, env[, c("Weighted_light",
                              "Weighted_temperature",
                              "Weighted_wetness",
                              "Weighted_nitrogen",
                              "Weighted_alkalinity",
                              "Hoehe",
                              "TL",
                              "ML",
                              "HL",
                              "SL")])
fit

plot(dca)
arrows <-as.data.frame(scores(fit, display = "vectors"))
arrows$Variable <- rownames(arrows)
arrows$p_value <- fit$vectors$pvals
arrows$r2 <- fit$vectors$r
arrows$Variable <- c(
  "Licht",
  "Temperatur",
  "Feuchte",
  "Stickstoff",
  "Basengehalt",
  "Höhe",
  "Baumschicht",
  "Moosschicht",
  "Krautschicht",
  "Strauchschicht"
)
# nur Umweltvariablen mit signifikanten p-Werten anzeigen
arrows_sig <- arrows %>%
  filter(p_value <= 0.05)

#DCA scores
dca_scores <- scores(dca, display = "sites")
dca_df <- as.data.frame(dca_scores)
dca_df$Name <- rownames(dca_df)
dca_df$site <- vegdata$site[match(dca_df$Name, vegdata$plot.ID)]
dca_df$Transektnummer <- vegdata$Transektnummer[match(dca_df$Name, vegdata$plot.ID)]
dca_df$Distanz <- abs(dca_df$Transektnummer)
dca_df$Transekt <- vegdata$Transekt[
  match(dca_df$Name, vegdata$plot.ID)
]

#species scores
species_df <- as.data.frame(scores(dca, display = "species", choices = c(1, 2)))
species_df$Art <- rownames(species_df)
species_totals <- colSums(comm, na.rm = TRUE)
species_df <- species_df %>%
  filter(Art %in% names(species_totals[species_totals > 0]))



################################################################################
#PLOT

ggplot() +
  # --------------------------------------------------
# NS-Transekt: Süden blau, Mitte weiß, Norden rot
# --------------------------------------------------
geom_point(
  data = dca_df %>%
    filter(Transekt == "NS"),
  aes(
    x = DCA1,
    y = DCA2,
    fill = Transektnummer,
    shape = Transekt
  ),
  size = 4,
  stroke = 0.7,
  colour = "black"
) +
  
  scale_fill_gradient2(
    low = "#2166AC",
    mid = "white",
    high = "#B2182B",
    midpoint = 0,
    breaks = c(
      min(dca_df$Transektnummer[dca_df$Transekt == "NS"],
          na.rm = TRUE),
      0,
      max(dca_df$Transektnummer[dca_df$Transekt == "NS"],
          na.rm = TRUE)
    ),
    labels = c("Süden", "Mitte", "Norden"),
    name = "NS-Transekt"
  ) +
  
  # Neue unabhängige Füllfarbenskala
  ggnewscale::new_scale_fill() +
  
  # --------------------------------------------------
# WO-Transekt: Westen grün, Mitte weiß, Osten gelb
# --------------------------------------------------
geom_point(
  data = dca_df %>%
    filter(Transekt == "WO"),
  aes(
    x = DCA1,
    y = DCA2,
    fill = Transektnummer,
    shape = Transekt
  ),
  size = 4,
  stroke = 0.7,
  colour = "black"
) +
  
  scale_fill_gradient2(
    low = "#1B7837",
    mid = "white",
    high = "#FFD92F",
    midpoint = 0,
    breaks = c(
      min(dca_df$Transektnummer[dca_df$Transekt == "WO"],
          na.rm = TRUE),
      0,
      max(dca_df$Transektnummer[dca_df$Transekt == "WO"],
          na.rm = TRUE)
    ),
    labels = c("Westen", "Mitte", "Osten"),
    name = "WO-Transekt"
  ) +
  scale_shape_manual(
    name = "Transekt",
    values = c(NS = 21, WO = 22),
    labels = c(NS = "Nord–Süd", WO = "West–Ost")
    )+
  
  # --------------------------------------------------
# Signifikante envfit-Pfeile
# --------------------------------------------------
geom_segment(
  data = arrows_sig,
  aes(
    x = 0,
    y = 0,
    xend = DCA1*2 ,
    yend = DCA2 *2
  ),
  inherit.aes = FALSE,
  arrow = arrow(
    length = unit(0.25, "cm"),
    type = "closed"
  ),
  linewidth = 0.7,
  colour = "black"
) +
  
  geom_text_repel(
    data = arrows_sig,
    aes(
      x = DCA1 *2,
      y = DCA2 *2,
      label = Variable
    ),
    inherit.aes = FALSE,
    size = 3.5,
    fontface = "bold",
    colour = "black",
    box.padding = 0.5,
    point.padding = 0.2,
    segment.colour = "grey50",
    max.overlaps = Inf,
    seed = 321
  ) +
  # --------------------------------------------------
# Arten
# --------------------------------------------------
geom_point(
  data = species_df,
  aes(x = DCA1, y = DCA2),
  shape = 17,
  size = 2.5,
  colour = "grey30"
) +
  
  geom_text_repel(
    data = species_df,
    aes(
      x = DCA1,
      y = DCA2,
      label = Art
    ),
    size = 3.5,
    colour = "grey30",
    box.padding = 0.5,
    point.padding = 0.3,
    segment.colour = "grey70",
    max.overlaps = Inf,
    seed = 123
  ) +
  # --------------------------------------------------
# Beschriftungen von Achsen, Titel usw
# -------------------------------------------------- 
  
  labs(
    title = "DCA der Vegetation – Auf der Pfalz",
    subtitle = "Aufnahmeflächen, Arten und signifikante Umweltvektoren",
    x = "DCA1",
    y = "DCA2"
  ) +
  coord_equal() +
  theme_minimal() +
  theme(
    plot.title = element_text(
      hjust = 0.5,
      face = "bold"
    ),
    plot.subtitle = element_text(hjust = 0.5),
    panel.grid.minor = element_blank(),
    legend.position = "right"
  )
```

### nur Gefäßpflanzen

```{r}
comm <- veg_long %>%
  filter(site=="Meu_nass"& Schicht !="ML") %>%  
  group_by(plot.ID, Art) %>%
  summarise(
    Deckung = sum(Deckung, na.rm = TRUE),
    .groups = "drop"
  ) %>%
  pivot_wider(
    names_from = Art,
    values_from = Deckung,
    values_fill = 0
  )%>%
  tibble::column_to_rownames("plot.ID")
#entferne leere zeilen &spalten weil decorana damit nciht rechnen kann
comm <- comm[
  rowSums(comm) > 0,
  colSums(comm) > 0,
  drop = FALSE
]

dca <- decorana(comm)
summary(dca)

env_vars <- c(
  "Weighted_light",
  "Weighted_temperature",
  "Weighted_wetness",
  "Weighted_nitrogen",
  "Weighted_alkalinity",
  "Hoehe",
  "TL",
  "ML",
  "HL",
  "SL"
)

env_MN <- merged_data %>%
  dplyr::filter(
    site == "Meu_nass",
    as.character(Plot) %in% rownames(comm_MN)
  ) %>%
  dplyr::select(
    plot.ID = Plot,
    dplyr::all_of(env_vars)
  ) %>%
  dplyr::mutate(plot.ID = as.character(plot.ID)) %>%
  dplyr::distinct()

fit <- envfit(dca, env_MN[, c("Weighted_light",
                              "Weighted_temperature",
                              "Weighted_wetness",
                              "Weighted_nitrogen",
                              "Weighted_alkalinity",
                              "Hoehe",
                              "TL",
                              "ML",
                              "HL",
                              "SL")])

fit

plot(dca)
arrows <-as.data.frame(scores(fit, display = "vectors"))
arrows$Variable <- rownames(arrows)
arrows$p_value <- fit$vectors$pvals
arrows$r2 <- fit$vectors$r
arrows$Variable <- c(
  "Licht",
  "Temperatur",
  "Feuchte",
  "Stickstoff",
  "Basengehalt",
  "Höhe",
  "Baumschicht",
  "Moosschicht",
  "Krautschicht",
  "Strauchschicht"
)
# nur Umweltvariablen mit signifikanten p-Werten anzeigen
arrows_sig <- arrows %>%
  filter(p_value <= 0.05)

#DCA scores
dca_scores <- scores(dca, display = "sites")
dca_df <- as.data.frame(dca_scores)
dca_df$Name <- rownames(dca_df)
dca_df$site <- vegdata$site[match(dca_df$Name, vegdata$plot.ID)]
dca_df$Transektnummer <- vegdata$Transektnummer[match(dca_df$Name, vegdata$plot.ID)]
dca_df$Distanz <- abs(dca_df$Transektnummer)
dca_df$Transekt <- vegdata$Transekt[
  match(dca_df$Name, vegdata$plot.ID)
]

#species scores
species_df <- as.data.frame(scores(dca, display = "species", choices = c(1, 2)))
species_df$Art <- rownames(species_df)
species_totals <- colSums(comm, na.rm = TRUE)
species_df <- species_df %>%
  filter(Art %in% names(species_totals[species_totals > 0]))



################################################################################
#PLOT

ggplot() +
  # --------------------------------------------------
# NS-Transekt: Süden blau, Mitte weiß, Norden rot
# --------------------------------------------------
geom_point(
  data = dca_df %>%
    filter(Transekt == "NS"),
  aes(
    x = DCA1,
    y = DCA2,
    fill = Transektnummer,
    shape = Transekt
  ),
  size = 4,
  stroke = 0.7,
  colour = "black"
) +
  
  scale_fill_gradient2(
    low = "#2166AC",
    mid = "white",
    high = "#B2182B",
    midpoint = 0,
    breaks = c(
      min(dca_df$Transektnummer[dca_df$Transekt == "NS"],
          na.rm = TRUE),
      0,
      max(dca_df$Transektnummer[dca_df$Transekt == "NS"],
          na.rm = TRUE)
    ),
    labels = c("Süden", "Mitte", "Norden"),
    name = "NS-Transekt"
  ) +
  
  # Neue unabhängige Füllfarbenskala
  ggnewscale::new_scale_fill() +
  
  # --------------------------------------------------
# WO-Transekt: Westen grün, Mitte weiß, Osten gelb
# --------------------------------------------------
geom_point(
  data = dca_df %>%
    filter(Transekt == "WO"),
  aes(
    x = DCA1,
    y = DCA2,
    fill = Transektnummer,
    shape = Transekt
  ),
  size = 4,
  stroke = 0.7,
  colour = "black"
) +
  
  scale_fill_gradient2(
    low = "#1B7837",
    mid = "white",
    high = "#FFD92F",
    midpoint = 0,
    breaks = c(
      min(dca_df$Transektnummer[dca_df$Transekt == "WO"],
          na.rm = TRUE),
      0,
      max(dca_df$Transektnummer[dca_df$Transekt == "WO"],
          na.rm = TRUE)
    ),
    labels = c("Westen", "Mitte", "Osten"),
    name = "WO-Transekt"
  ) +
  scale_shape_manual(
    name = "Transekt",
    values = c(NS = 21, WO = 22),
    labels = c(NS = "Nord–Süd", WO = "West–Ost")
    )+
  
  # --------------------------------------------------
# Signifikante envfit-Pfeile
# --------------------------------------------------
geom_segment(
  data = arrows_sig,
  aes(
    x = 0,
    y = 0,
    xend = DCA1*2 ,
    yend = DCA2 *2
  ),
  inherit.aes = FALSE,
  arrow = arrow(
    length = unit(0.25, "cm"),
    type = "closed"
  ),
  linewidth = 0.7,
  colour = "black"
) +
  
  geom_text_repel(
    data = arrows_sig,
    aes(
      x = DCA1 *2,
      y = DCA2 *2,
      label = Variable
    ),
    inherit.aes = FALSE,
    size = 3.5,
    fontface = "bold",
    colour = "black",
    box.padding = 0.5,
    point.padding = 0.2,
    segment.colour = "grey50",
    max.overlaps = Inf,
    seed = 321
  ) +
  # --------------------------------------------------
# Arten
# --------------------------------------------------
geom_point(
  data = species_df,
  aes(x = DCA1, y = DCA2),
  shape = 17,
  size = 2.5,
  colour = "grey30"
) +
  
  geom_text_repel(
    data = species_df,
    aes(
      x = DCA1,
      y = DCA2,
      label = Art
    ),
    size = 3.5,
    colour = "grey30",
    box.padding = 0.5,
    point.padding = 0.3,
    segment.colour = "grey70",
    max.overlaps = Inf,
    seed = 123
  ) +
  # --------------------------------------------------
# Beschriftungen von Achsen, Titel usw
# -------------------------------------------------- 
  
  labs(
    title = "DCA der Vegetation – Auf der Pfalz",
    subtitle = "Aufnahmeflächen, Arten und signifikante Umweltvektoren",
    x = "DCA1",
    y = "DCA2"
  ) +
  coord_equal() +
  theme_minimal() +
  theme(
    plot.title = element_text(
      hjust = 0.5,
      face = "bold"
    ),
    plot.subtitle = element_text(hjust = 0.5),
    panel.grid.minor = element_blank(),
    legend.position = "right"
  )
```

# trash DCAs

### mit envfit

```{r}
#| label: one area + envfit
comm_MN <- veg_long %>%
  filter(site=="Meu_nass") %>%  
  group_by(plot.ID, Art) %>%
  summarise(
    Deckung = sum(Deckung, na.rm = TRUE),
    .groups = "drop"
  ) %>%
  pivot_wider(
    names_from = Art,
    values_from = Deckung,
    values_fill = 0
  )%>%
  tibble::column_to_rownames("plot.ID")
#entferne leere zeilen &spalten weil decorana damit nciht rechnen kann
comm_MN <- comm_MN[
  rowSums(comm_MN) > 0,
  colSums(comm_MN) > 0,
  drop = FALSE
]

dca <- decorana(comm_MN)
summary(dca)

env_MN <- merged_data %>%
  filter(site == "Meu_nass")
fit <- envfit(dca, env_MN[, c("Weighted_light",
                              "Weighted_temperature",
                              "Weighted_wetness",
                              "Weighted_nitrogen",
                              "Weighted_alkalinity",
                              "Hoehe",
                              "TL",
                              "ML",
                              "HL",
                              "SL")])
fit

plot(dca)
arrows <-as.data.frame(scores(fit, display = "vectors"))
arrows$Variable <- rownames(arrows)
arrows$p_value <- fit$vectors$pvals
arrows$r2 <- fit$vectors$r
arrows$Variable <- c(
  "Licht",
  "Temperatur",
  "Feuchte",
  "Stickstoff",
  "Basengehalt",
  "Höhe",
  "Baumschicht",
  "Moosschicht",
  "Krautschicht",
  "Strauchschicht"
)
# nur Umweltvariablen mit signifikanten p-Werten anzeigen
arrows_sig <- arrows %>%
  filter(p_value <= 0.05)

dca_scores <- scores(dca, display = "sites")
dca_df <- as.data.frame(dca_scores)
dca_df$Name <- rownames(dca_df)
dca_df$site <- vegdata$site[match(dca_df$Name, vegdata$plot.ID)]
dca_df$Transektnummer <- vegdata$Transektnummer[match(dca_df$Name, vegdata$plot.ID)]
dca_df$Distanz <- abs(dca_df$Transektnummer)

ggplot(dca_df, aes(DCA1, DCA2, colour = Distanz)) +
  geom_point(size = 5) +
  scale_colour_gradient2(
    low = "#005A8D",
    mid = "#FFD700",
    high = "#7A0177",
    midpoint = 0,
    name = "Entfernung zum Mittelpunkt")+
  geom_segment(
    data = arrows_sig,
    aes(
      x = 0, y = 0,
      xend = DCA1 * 2,
      yend = DCA2 * 2
    ),
    inherit.aes = FALSE,
    arrow = arrow(length = unit(0.25, "cm")),
    colour = "black") +
  geom_text(
    data = arrows_sig,
    aes(
      x = DCA1 * 2.3,
      y = DCA2 * 2.3,
      label = Variable
    ),
    inherit.aes = FALSE
  ) +
  
  labs(
    title = "DCA Vegetation Auf der Pfalz",
    x = "DCA1",
    y = "DCA2"
  ) +
  
  theme_minimal() +
  theme(
    plot.title = element_text(hjust = 0.5)
  )
```

### mit species scores

```{r}
# einzelne site mit arten
comm_MN <- veg_long %>%
  filter(site=="Meu_nass") %>%  
  group_by(plot.ID, Art) %>%
  summarise(
    Deckung = sum(Deckung, na.rm = TRUE),
    .groups = "drop"
  ) %>%
  pivot_wider(
    names_from = Art,
    values_from = Deckung,
    values_fill = 0
  )%>%
  tibble::column_to_rownames("plot.ID")

dca <- decorana(comm_MN)
summary(dca)


plot(dca)

dca_scores <- scores(dca, display = "sites")
dca_df <- as.data.frame(dca_scores)
dca_df$Name <- rownames(dca_df)
dca_df$site <- vegdata$site[match(dca_df$Name, vegdata$plot.ID)]
dca_df$Transektnummer <- vegdata$Transektnummer[match(dca_df$Name, vegdata$plot.ID)]
dca_df$Distanz <- abs(dca_df$Transektnummer)



species_df <- as.data.frame(scores(dca, display = "species", choices = c(1, 2)))
species_df$Art <- rownames(species_df)
species_totals <- colSums(comm_MN, na.rm = TRUE)
species_df <- species_df %>%
  filter(Art %in% names(species_totals[species_totals > 0]))


ggplot(dca_df, aes(DCA1, DCA2, colour = Distanz)) +
  geom_point(size = 5) +
  geom_point(
    data = species_df,
    aes(x = DCA1, y = DCA2),
    inherit.aes = FALSE,
    shape = 17,       
    size = 3,
    colour = "grey20"
  ) +
  geom_text_repel(
    data = species_df,
    aes(x = DCA1, y = DCA2, label = Art),
    inherit.aes = FALSE,
    size = 3,
    colour = "grey20",
    box.padding = 0.5,
    point.padding = 0.3,
    segment.colour = "grey60",
    max.overlaps = Inf
  ) +
  scale_colour_gradient2(
    low = "#005A8D",
    mid = "#FFD700",
    high = "#7A0177",
    name = "Entfernung vom Mittelpunkt"
  ) +
  labs(
    title = "DCA Vegetation MN",
    x = "DCA1",
    y = "DCA2"
  ) +
  theme_minimal() +
  theme(
    plot.title = element_text(hjust = 0.5)
  )
```

# Farbschema nach farbtests anpassen

wichtig bei farbschema sind

ggplot(dca_df, aes(DCA1, DCA2, **fill = Transektnummer**)) +

geom_point(

**shape = 21,**

**size = 5,**

**colour = "grey10",**

**stroke = 0.7**

) +

geom_point(

data = species_df,

aes(x = DCA1, y = DCA2),

**inherit.aes = FALSE,**

shape = 17,

size = 3,

colour = "grey20"

) +

geom_text_repel(

data = species_df,

aes(x = DCA1, y = DCA2, label = Art),

**inherit.aes = FALSE,**

colour = "black",

size = 3,

max.overlaps = 30

) +

scale_fill_gradient2(

**low = "#2166AC",**

**mid = "#F7F7F7",**

**high = "#B2182B",**

midpoint = 0,

breaks = c(

min(dca_df\$Transektnummer, na.rm = TRUE),

0,

max(dca_df\$Transektnummer, na.rm = TRUE)

),

**labels = c("Westen", "Mitte", "Osten"),**

name = "Position im Transekt"

) +

labs(

title = "DCA",

x = "DCA1",

y = "DCA2"

) +

theme_minimal() +

theme(

plot.title = element_text(hjust = 0.5)

)

## einzelne Transekte

### nur Moose

```{r}
#|label: WO
comm_MN_WO_moss <- veg_long %>%
  filter(site=="Meu_nass"&Transekt =="WO" & Schicht =="ML") %>%  
  group_by(plot.ID, Art) %>%
  summarise(
    Deckung = sum(Deckung, na.rm = TRUE),
    .groups = "drop"
  ) %>%
  pivot_wider(
    names_from = Art,
    values_from = Deckung,
    values_fill = 0
  )%>%
  tibble::column_to_rownames("plot.ID")

dca <- decorana(comm_MN_WO_moss)
summary(dca)

dca_scores <- scores(dca, display = "sites")
dca_df <- as.data.frame(dca_scores)
dca_df$Name <- rownames(dca_df)
dca_df$site <- vegdata$site[match(dca_df$Name, vegdata$plot.ID)]
dca_df$Transektnummer <- vegdata$Transektnummer[match(dca_df$Name, vegdata$plot.ID)]

species_df <- as.data.frame(scores(dca, display = "species", choices = c(1, 2)))
species_df$Art <- rownames(species_df)
species_totals <- colSums(comm_MN_WO_moss, na.rm = TRUE)
species_df <- species_df %>%
  filter(Art %in% names(species_totals[species_totals > 0]))


ggplot(dca_df, aes(DCA1, DCA2, colour = Transektnummer)) +
  geom_point(size = 5) +
  geom_point(
    data = species_df,
    aes(x = DCA1, y = DCA2),
    inherit.aes = FALSE,
    shape = 17,       
    size = 3,
    colour = "grey20"
  ) +
  geom_text_repel(
    data = species_df,
    aes(x = DCA1, y = DCA2, label = Art),
    color = "black",
    size = 3,
    max.overlaps = 30
  ) +
  scale_colour_gradient2(
    low = "#005A8D",
    mid = "#FFD700",
    high = "#7A0177",
    midpoint = 0,
    breaks = range(dca_df$Transektnummer, na.rm = TRUE),
    labels = c("Westen", "Osten"),
    name = "Position im Transekt"
  ) +
  labs(
    title = "DCA Vegetation Auf der Pfalz, West-Ost Transekt",
    x = "DCA1",
    y = "DCA2"
  ) +
  theme_minimal() +
  theme(
    plot.title = element_text(hjust = 0.5)
  )
```

```{r}
#| label: NS
comm_MN_NS_moss <- veg_long %>%
  filter(site=="Meu_nass"&Transekt =="NS" & Schicht =="ML") %>%  
  group_by(plot.ID, Art) %>%
  summarise(
    Deckung = sum(Deckung, na.rm = TRUE),
    .groups = "drop"
  ) %>%
  pivot_wider(
    names_from = Art,
    values_from = Deckung,
    values_fill = 0
  )%>%
  tibble::column_to_rownames("plot.ID")

dca <- decorana(comm_MN_NS_moss)
summary(dca)

dca_scores <- scores(dca, display = "sites")
dca_df <- as.data.frame(dca_scores)
dca_df$Name <- rownames(dca_df)
dca_df$site <- vegdata$site[match(dca_df$Name, vegdata$plot.ID)]
dca_df$Transektnummer <- vegdata$Transektnummer[match(dca_df$Name, vegdata$plot.ID)]

species_df <- as.data.frame(scores(dca, display = "species", choices = c(1, 2)))
species_df$Art <- rownames(species_df)
species_totals <- colSums(comm_MN_NS_moss, na.rm = TRUE)
species_df <- species_df %>%
  filter(Art %in% names(species_totals[species_totals > 0]))


ggplot(dca_df, aes(DCA1, DCA2, colour = Transektnummer)) +
  geom_point(size = 5) +
  geom_point(
    data = species_df,
    aes(x = DCA1, y = DCA2),
    inherit.aes = FALSE,
    shape = 17,       
    size = 3,
    colour = "grey20"
  ) +
  geom_text_repel(
    data = species_df,
    aes(x = DCA1, y = DCA2, label = Art),
    color = "black",
    size = 3,
    max.overlaps = 30
  ) +
  scale_colour_gradient2(
    low = "#005A8D",
    mid = "#FFD700",
    high = "#7A0177",
    midpoint = 0,
    breaks = range(dca_df$Transektnummer, na.rm = TRUE),
    labels = c("Westen", "Osten"),
    name = "Position im Transekt"
  ) +
  labs(
    title = "DCA Vegetation Auf der Pfalz, West-Ost Transekt",
    x = "DCA1",
    y = "DCA2"
  ) +
  theme_minimal() +
  theme(
    plot.title = element_text(hjust = 0.5)
  )
```

### nur Gefäßpflanzen

```{r}
#| label: WO
comm_MN_WO_vasc <- veg_long %>%
  filter(site=="Meu_nass"&Transekt =="WO" & Schicht !="ML") %>%  
  group_by(plot.ID, Art) %>%
  summarise(
    Deckung = sum(Deckung, na.rm = TRUE),
    .groups = "drop"
  ) %>%
  pivot_wider(
    names_from = Art,
    values_from = Deckung,
    values_fill = 0
  )%>%
  tibble::column_to_rownames("plot.ID")

#entfernen leerer Zeilen und Spalten, weil decorana() damit ncht rechnen kann
comm_MN_WO_vasc <- comm_MN_WO_vasc[rowSums(comm_MN_WO_vasc) > 0, ]
comm_MN_WO_vasc <- comm_MN_WO_vasc[, colSums(comm_MN_WO_vasc) > 0]

dca <- decorana(comm_MN_WO_vasc)
summary(dca)

dca_scores <- scores(dca, display = "sites")
dca_df <- as.data.frame(dca_scores)
dca_df$Name <- rownames(dca_df)
dca_df$site <- vegdata$site[match(dca_df$Name, vegdata$plot.ID)]
dca_df$Transektnummer <- vegdata$Transektnummer[match(dca_df$Name, vegdata$plot.ID)]

species_df <- as.data.frame(scores(dca, display = "species", choices = c(1, 2)))
species_df$Art <- rownames(species_df)
species_totals <- colSums(comm_MN_WO_vasc, na.rm = TRUE)
species_df <- species_df %>%
  filter(Art %in% names(species_totals[species_totals > 0]))


ggplot(dca_df, aes(DCA1, DCA2, colour = Transektnummer)) +
  geom_point(size = 5) +
  geom_point(
    data = species_df,
    aes(x = DCA1, y = DCA2),
    inherit.aes = FALSE,
    shape = 17,       
    size = 3,
    colour = "grey20"
  ) +
  geom_text_repel(
    data = species_df,
    aes(x = DCA1, y = DCA2, label = Art),
    color = "black",
    size = 3,
    max.overlaps = 30
  ) +
  scale_colour_gradient2(
    low = "#005A8D",
    mid = "#FFD700",
    high = "#7A0177",
    midpoint = 0,
    breaks = range(dca_df$Transektnummer, na.rm = TRUE),
    labels = c("Westen", "Osten"),
    name = "Position im Transekt"
  ) +
  labs(
    title = "DCA Vegetation Auf der Pfalz, West-Ost Transekt",
    x = "DCA1",
    y = "DCA2"
  ) +
  theme_minimal() +
  theme(
    plot.title = element_text(hjust = 0.5)
  )
```

```{r}
#|label: NS
comm_MN_NS_vasc <- veg_long %>%
  filter(site=="Meu_nass"&Transekt =="NS" & Schicht !="ML") %>%  
  group_by(plot.ID, Art) %>%
  summarise(
    Deckung = sum(Deckung, na.rm = TRUE),
    .groups = "drop"
  ) %>%
  pivot_wider(
    names_from = Art,
    values_from = Deckung,
    values_fill = 0
  )%>%
  tibble::column_to_rownames("plot.ID")

#entfernen leerer Zeilen und Spalten, weil decorana() damit ncht rechnen kann
comm_MN_NS_vasc <- comm_MN_NS_vasc[rowSums(comm_MN_NS_vasc) > 0, ]
comm_MN_NS_vasc <- comm_MN_NS_vasc[, colSums(comm_MN_NS_vasc) > 0]

dca <- decorana(comm_MN_NS_vasc)
summary(dca)

dca_scores <- scores(dca, display = "sites")
dca_df <- as.data.frame(dca_scores)
dca_df$Name <- rownames(dca_df)
dca_df$site <- vegdata$site[match(dca_df$Name, vegdata$plot.ID)]
dca_df$Transektnummer <- vegdata$Transektnummer[match(dca_df$Name, vegdata$plot.ID)]

species_df <- as.data.frame(scores(dca, display = "species", choices = c(1, 2)))
species_df$Art <- rownames(species_df)
species_totals <- colSums(comm_MN_NS_vasc, na.rm = TRUE)
species_df <- species_df %>%
  filter(Art %in% names(species_totals[species_totals > 0]))


ggplot(dca_df, aes(DCA1, DCA2, colour = Transektnummer)) +
  geom_point(size = 5) +
  geom_point(
    data = species_df,
    aes(x = DCA1, y = DCA2),
    inherit.aes = FALSE,
    shape = 17,       
    size = 3,
    colour = "grey20"
  ) +
  geom_text_repel(
    data = species_df,
    aes(x = DCA1, y = DCA2, label = Art),
    color = "black",
    size = 3,
    max.overlaps = 30
  ) +
  scale_colour_gradient2(
    low = "#005A8D",
    mid = "#FFD700",
    high = "#7A0177",
    midpoint = 0,
    breaks = range(dca_df$Transektnummer, na.rm = TRUE),
    labels = c("Westen", "Osten"),
    name = "Position im Transekt"
  ) +
  labs(
    title = "DCA Vegetation Auf der Pfalz, West-Ost Transekt",
    x = "DCA1",
    y = "DCA2"
  ) +
  theme_minimal() +
  theme(
    plot.title = element_text(hjust = 0.5)
  )
```

# Models

## alle Flöchen gemeinsam

```{r}
#|label: model richness
mod1<-glm(Richness ~ Weighted_light + Weighted_temperature + Weighted_wetness + Weighted_nitrogen + Weighted_alkalinity+ HL + ML + SL + TL + site,family = poisson, data = merged_data)
summary(mod1)
# keine overdipersion
#vereinfachung
#nicht singif. größen entfernen
#-ML&TL
mod2<-update(mod1, ~.-ML)
anova(mod1, mod2, test= "Chisq")
#p=0.7561
summary(mod2)
mod3<-update(mod2, ~.-TL)
anova(mod2, mod3, test= "Chisq")
#p=0.4379
summary(mod3)
mod4<-update(mod3, ~.-Weighted_temperature)
anova(mod3, mod4, test= "Chisq")
#p=0.3071
summary(mod4)
mod5<- update(mod4, ~.-site)
anova(mod4, mod5, test="Chisq")
#p=0.0002976 *** ich darf also site nicht entfernen. mein bestes Model ist mod4

check_model(mod4)
#modell sieht in orndung aus

summary(mod4)
#Richness unterscheidet sich in den 3 site, nur Lic&meu nass nicht signif. unterschiedlich
#Layer: Richness steigt bei mehr shrubs und weniger herbs
#Zeigerwerte: Richness steigt je dunkler, trockener, nähstoffreicher, saurer der Standort ist
#Nitrogen hat stärksten estimta =0.123680 , gefolgt von licht estimate = -0.109172
```

```{r}
#|label: model shannon


```

modelle noch für

Evenness

Shannon

Sukzessionszeiger

Moorarten

woody

einzelarten zb sphag fallax oder sphag cuspi
