---
title: "Vegetation Analysis"
author: "Nele Herzig"
format: html
editor: visual
---

# 1 Packages

```{r}
library(tidyverse)
library(readxl)
library(writexl)
library(vegan)
library(ggplot2)
```

# 2 Daten einlesen und vorbereiten

```{r}
 #| label: read data
# Zeigerwerte von GBIF
zeigerwerte <- read.table("dwca-zeigerwerte-v1.2/ellenberg.txt",sep = "\t", header = TRUE)
# Liste meiner Arten, Artnamen für GBIF-Artnamen angepasst
artenliste <- read.csv("artenliste.csv", header=T)
# meine Vegetationsaufnahmen
vegdata <- read.csv("Vegetationsaufnahmen_R - Kopie.csv")
```

GBIF-Zeigerwerte https://ipt.gbif.org/resource?r=zeigerwerte (aufgerufen am 23.4.2026)

```{r}
#| label: clean data and convert to long format} rownames(vegdata) <- vegdata$Name vegdata$Name <- NULL ncol(vegdata) str(vegdata)

art_cols <- grep("", names(vegdata), value = TRUE) veg_long <- vegdata %>% rownames_to_column("Name") %>% pivot_longer(cols = all_of(art_cols), names_to = "Art_full", values_to = "Deckung") %>% filter(Deckung > 0) %>% tidyr::separate(Art_full, into = c("Art", "Schicht"), sep = "(?=[^_]+$)") #Zeilen, mit 0 wurden entfernt -> verkürzt Datensatz str(veg_long) write_xlsx(veg_long, "Veglong.xlsx")
```

Die Tabelle Veglong.xlsx wird in Excel weiter bearbeitet. Die Artnamen werden mit Suchen&Ersetzen verändert, sodass sie mit den Artnamen in artenliste.csv übereinstimmen. Das garantiert, dass der join später funktioniert. Die bearbeitete Datei wird als Veglong_artnamen_bearbeitet_neu.csv später wieder eingelesen.

```{r}
#| label: fill indicator values for species inventory}
zeiger_selected <- zeigerwerte %>%
  select(id,light,temperature,continental,wetness,alkalinity,nitrogen,salinity)

# Tabellen zusammenführen
zeigerwerte_filled <- artenliste %>%
  left_join(zeiger_selected, by = "id")
# Tabelle aufräumen
zeigerwerte_filled <- zeigerwerte_filled %>%
  rename(Art = id)
zeigerwerte_filled <- zeigerwerte_filled %>%
  select(-layer)
zeigerwerte_filled %>%
  count(Art) %>%
  filter(n > 1)
zeigerwerte_filled <- zeigerwerte_filled %>%
  distinct(Art, .keep_all = TRUE)

sum(is.na(zeigerwerte_filled$temperature))  
#es gibt 2 Zeilen mit NAs -> das sind aber Betula_HL, was nicht bis zur Art bestimmt wurde und Lycogala epidendrum, ein Schleimpilz
zeigerwerte_filled <- zeigerwerte_filled %>%
  drop_na()

str(zeigerwerte_filled); summary(zeigerwerte_filled)
write_xlsx(zeigerwerte_filled, "Zeigerwerte-gefüllt.xlsx")
```

Die Tabelle Zeigerwerte-gefüllt.xlsx wird in excel weiter bearbeitet. Es werden Sonderzeichen, wie () und \~ entfernt. Außerdem werden Einträge mit "x" entfernt. Hier liegt kein Zeigerwert vor und "x" wird als NA behandelt. Anschließend wird die Tabelle als Zeigerwerte-gefüllt-clean.xlsx wieder eingelesen.

## 2.1 Einlesen der bearbeiteten Daten

```{r}
vegdata2 <- read_csv("Veglong_artnamen_bearbeitet_neu.csv")
str(vegdata2)
vegdata2$Deckung <- as.numeric(gsub(",", ".", vegdata2$Deckung))

zeigerdata <- read_xlsx("Zeigerwerte-gefüllt-clean.xlsx")
str(zeigerdata)
zeigerdata <- zeigerdata %>%
  mutate(across(c(light, temperature, continental, wetness, alkalinity, nitrogen, salinity), as.numeric))
```

# 3 Gewichtete Zeigerwerte berechnen

```{r}
combined_data <- left_join(vegdata2, zeigerdata, by = "Art")
str(combined_data)

weighted_values <- combined_data %>%
  group_by(plot.ID, Name, site) %>%
  summarise(
    Weighted_light = sum(Deckung * light, na.rm = TRUE) / sum(Deckung, na.rm = TRUE),
    Weighted_temperature = sum(Deckung * temperature, na.rm = TRUE) / sum(Deckung, na.rm = TRUE),
    Weighted_wetness = sum(Deckung * wetness, na.rm = TRUE) / sum(Deckung, na.rm = TRUE),
    Weighted_nitrogen = sum(Deckung * nitrogen, na.rm = TRUE) / sum(Deckung, na.rm = TRUE),
    Weighted_continental = sum(Deckung * continental, na.rm = TRUE) / sum(Deckung, na.rm = TRUE),
    Weighted_alkalinity = sum(Deckung * alkalinity, na.rm = TRUE) / sum(Deckung, na.rm = TRUE),
    Weighted_salinity = sum(Deckung * salinity, na.rm = TRUE) / sum(Deckung, na.rm = TRUE),
    .groups = "drop"
  )

write_xlsx(weighted_values, "Zeigerwerte_gewichtet.xlsx")
```

kann ich damit einfach eine DCA machen und schauen welche plots halt nach zeigerwert am ähnöichsten sind?? und bruche ich dafür die gewichteten zeigerwerte oder die normalen??

# 4 Diversitätsmaße berechnen

```{r}
####species richness, Shannon Index, relative Häufigkeit und species evenness bestimmen####

comm_matrix <- veg_long %>%
  group_by(Name, Art) %>%
  summarise(Deckung = sum(Deckung), .groups = "drop") %>%
  tidyr::pivot_wider(
    names_from = Art,
    values_from = Deckung,
    values_fill = 0
  ) %>%
  tibble::column_to_rownames("Name")
str(comm_matrix)

#berechnen von species richness, shannon Index, relativer Häufigkeit und Evenness

species_richness <- specnumber(comm_matrix)
shannon_index <- diversity(comm_matrix, index = "shannon")
relative_freq <- decostand(comm_matrix, method = "total")
species_evenness <- shannon_index / log(specnumber(comm_matrix))

# Ergebnisse in ein Dataframe packen:

results <- data.frame(
  Plot = rownames(comm_matrix),
  Richness = species_richness,
  Shannon = shannon_index,
  Evenness = species_evenness
)

print(results)

#als Excel speichern
write_xlsx(results, "Ergebnisse_species_richness.xlsx")

```

## 4.1 blibla

hier sollte ich vielleicht noch was mit den diversitätsmaßen anfangen, einen plot oder wie sich das über ein transekt verändert auch in abhängigkeit von umwelt (zeigerwerte und logger)

# 5 DCA

```{r}
dca <- decorana(comm_matrix)
plot(dca)
dca
# Achsenlänge DCA1
diff(range(dca$rproj[,1]))

# Achsenlänge DCA2
diff(range(dca$rproj[,2]))

#Arten und ihren Einfluss auf DCA herausfinden
species_scores <- scores(dca, display = "species")
species_df <- as.data.frame(species_scores)
species_df$Art <- rownames(species_df)
DCA1 <- species_df[order(species_df$DCA1, decreasing = TRUE), ]
DCA2 <- species_df[order(species_df$DCA2, decreasing = TRUE), ]
print(DCA1)
print(DCA2)
```

## 5.1 Achsen

[DCA1]{.underline}

-   Achsenlänge 6.25 -\> hoher species turnover entlang des Gradienten

-   Einflussreiche Arten:

    | Art                    | score |
    |------------------------|-------|
    | Sphagnum fimbriatum    | 3.27  |
    | Sphagnum auriculatum   | 3.07  |
    | Fagus sylvatica        | 3.03  |
    | Betula pendula         | 2.81  |
    | Pteridium aquilinum    | 2.74  |
    | Leucobryum glaucum     | 2.63  |
    | Vaccinium myrtillus    | 2.46  |
    | Frangula alnus         | 2.23  |
    | Sphagnum russowii      | 2.15  |
    | Dicranella cerviculata | 1.89  |
    | ...                    | ...   |
    | Sphagnum squarrosum    | -1.80 |
    | Sphagnum cuspidatum    | -2.28 |
    | Carex rostrata         | -3.17 |

[DCA2]{.underline}

-   Achsenlänge 3.79 -\> hoher species turnover entlang des Gradienten, ab Achsenlänge 4 kompletter turnover, hier beinahe erreicht

-   Einflussreiche Arten:

    | Art                           | score |
    |-------------------------------|-------|
    | Salix aurita                  | 3.35  |
    | Erophorum angustifolium       | 2.49  |
    | Hypnum jutlandicum            | 1.77  |
    | ...                           | ...   |
    | Fuscocephaloziopsis connivens | -1.59 |
    | Typha latifolia               | -2.09 |
    | Scrophularia nodosa           | -2.11 |
    | Sphagnum squarrosum           | -2.14 |
    | Sphagnum capillifolium        | -2.38 |

## 5.2 Plot

hier fehlt noch einiges an hübsch machen

am besten wäre es, wenn man die umwelt noch als pfeile anzeigen lassen kann, zb durch zeigerwerte

```{r}
dca_scores <- scores(dca, display = "sites")
dca_df <- as.data.frame(dca_scores)
dca_df$Name <- rownames(dca_df)
dca_df$site <- data$site[match(dca_df$Name, data$Name)]
ggplot(dca_df, aes(x = DCA1, y = DCA2, color = site)) +
  geom_point(size = 3) +
  geom_text(aes(label = Name), size = 3, vjust = -1) +
  theme_minimal()
```
