---
title: "Datenanalyse_Logger"
format: html
editor: visual
---

# 1 genutzte Packages

```{r}
#library(tidyverse)
library(dplyr)
library(lubridate)
library(tidyr)
library(ggplot2)
```

# 2 Daten einlesen

## 2.1 Licht und Temperatur (außen)

```{r}
#Lichtenau
LM_lt <- read.csv("Licht-und-Temperatur-aussen/Lichtenau Mitte 2025-11-04 18_39_12 CET.csv")
LO_lt <- read.csv("Licht-und-Temperatur-aussen/Lichtenau Ost 2025-10-02 14_50_43 CEST.csv")
LW_lt <- read.csv("Licht-und-Temperatur-aussen/Lichtenau West 2025-11-04 18_36_30 CET.csv")
LN_lt <- read.csv("Licht-und-Temperatur-aussen/Lichtenau Nord 2025-10-02 14_52_52 CEST.csv")
LS_lt <- read.csv("Licht-und-Temperatur-aussen/Lichtenau Süd 2025-10-02 14_51_42 CEST.csv")
#Meusebach trocken
MTM_lt <- read.csv("Licht-und-Temperatur-aussen/Meusebach trock Mitt 2025-11-04 10_33_23 CET.csv")
MTO_lt <- read.csv("Licht-und-Temperatur-aussen/Meusebach trock Ost 2025-11-04 10_42_29 CET.csv")
MTW_lt <- read.csv("Licht-und-Temperatur-aussen/Meusebach trock West 2025-10-02 14_56_44 CEST.csv")
MTN_lt <- read.csv("Licht-und-Temperatur-aussen/Meusebach trock Nord 2025-11-04 10_34_51 CET.csv")
MTS_lt<- read.csv("Licht-und-Temperatur-aussen/Meusebach trock Süd 2025-10-02 14_54_52 CEST.csv")
#Meusebach nass
MNM_lt <- read.csv("Licht-und-Temperatur-aussen/Meusebach nass Mitte 2025-11-04 11_37_40 CET.csv")
MNO_lt <- read.csv("Licht-und-Temperatur-aussen/Meusebach nass Ost  2025-10-02 14_55_48 CEST.csv")
MNW_lt <- read.csv("Licht-und-Temperatur-aussen/Meusebach nass West 2025-11-04 11_33_52 CET.csv")
MNN_lt <- read.csv("Licht-und-Temperatur-aussen/Meusebach nass Nord 2025-10-02 14_53_40 CEST.csv")
MNS_lt <- read.csv("Licht-und-Temperatur-aussen/Meusebach nass Süd 2025-11-04 11_35_49 CET.csv")
```

## 2.2 Temperatur und Luftfeuchte (innen)

```{r}
#Lichtenau
LM_th <- read.csv("Luftfeuchte-und-Temperatur-innen/Lichtenau Mitte  2025-11-04 14_05_01 CET.csv")
LO_th <- read.csv("Luftfeuchte-und-Temperatur-innen/Lichtenau Ost 2025-10-02 14_47_35 CEST.csv")
LW_th <- read.csv("Luftfeuchte-und-Temperatur-innen/Lichtenau West 2025-11-04 14_05_41 CET.csv")
LN_th <- read.csv("Luftfeuchte-und-Temperatur-innen/Lichtenau Nord 2025-10-02 14_47_08 CEST.csv")
LS_th <- read.csv("Luftfeuchte-und-Temperatur-innen/Lichtenau Süd 2025-10-02 14_46_44 CEST.csv")
#Meusebach trocken
MTM_th <- read.csv("Luftfeuchte-und-Temperatur-innen/Meusebach trock Mitt 2025-11-04 10_30_53 CET.csv")
MTO_th <- read.csv("Luftfeuchte-und-Temperatur-innen/Meusebach trock Ost 2025-11-04 10_31_49 CET.csv")
MTW_th <- read.csv("Luftfeuchte-und-Temperatur-innen/Meusebach trock West 2025-10-02 14_45_08 CEST.csv")
MTN_th <- read.csv("Luftfeuchte-und-Temperatur-innen/Meusebach trock Nord 2025-11-04 10_32_27 CET.csv")
MTS_th <- read.csv("Luftfeuchte-und-Temperatur-innen/Meusebach trock Süd 2025-10-02 14_43_36 CEST.csv")
#Meusebach nass
MNM_th <- read.csv("Luftfeuchte-und-Temperatur-innen/Meusebach nass Mitte 2025-11-04 11_36_57 CET.csv")
MNO_th <- read.csv("Luftfeuchte-und-Temperatur-innen/Meusebach nass Ost 2025-10-02 14_45_34 CEST.csv")
MNW_th <- read.csv("Luftfeuchte-und-Temperatur-innen/Meusebach nass West 2025-11-04 11_33_09 CET.csv")
MNN_th <- read.csv("Luftfeuchte-und-Temperatur-innen/Meusebach nass Nord 2025-10-02 14_45_57 CEST.csv")
MNS_th <- read.csv("Luftfeuchte-und-Temperatur-innen/Meusebach nass Süd 2025-11-04 11_35_14 CET.csv")
```

# 3 Daten bereinigen und strukturieren

```{r}
#| label: long date conversion
#Datumsformat umwandeln
LM_lt$DateTime <- mdy_hms(LM_lt$Date.Time..CEST.CET.)
LM_th$DateTime <- mdy_hms(LM_th$Date.Time..CEST.CET.)
LO_lt$DateTime <- mdy_hms(LO_lt$Date.Time..CEST.)
LO_th$DateTime <- mdy_hms(LO_th$Date.Time..CEST.)
LW_lt$DateTime <- mdy_hms(LW_lt$Date.Time..CEST.CET.)
LW_th$DateTime <- mdy_hms(LW_th$Date.Time..CEST.CET.)
LN_lt$DateTime <- mdy_hms(LN_lt$Date.Time..CEST.)
LN_th$DateTime <- mdy_hms(LN_th$Date.Time..CEST.)
LS_lt$DateTime <- mdy_hms(LS_lt$Date.Time..CEST.)
LS_th$DateTime <- mdy_hms(LS_th$Date.Time..CEST.)

MTM_lt$DateTime <- mdy_hms(MTM_lt$Date.Time..CEST.CET.)
MTM_th$DateTime <- mdy_hms(MTM_th$Date.Time..CEST.CET.)
MTO_lt$DateTime <- mdy_hms(MTO_lt$Date.Time..CEST.CET.)
MTO_th$DateTime <- mdy_hms(MTO_th$Date.Time..CEST.CET.)
MTW_lt$DateTime <- mdy_hms(MTW_lt$Date.Time..CEST.)
MTW_th$DateTime <- mdy_hms(MTW_th$Date.Time..CEST.)
MTN_lt$DateTime <- mdy_hms(MTN_lt$Date.Time..CEST.CET.)
MTN_th$DateTime <- mdy_hms(MTN_th$Date.Time..CEST.CET.)
MTS_lt$DateTime <- mdy_hms(MTS_lt$Date.Time..CEST.)
MTS_th$DateTime <- mdy_hms(MTS_th$Date.Time..CEST.)

MNM_lt$DateTime <- mdy_hms(MNM_lt$Date.Time..CEST.CET.)
MNM_th$DateTime <- mdy_hms(MNM_th$Date.Time..CEST.CET.)
MNO_lt$DateTime <- mdy_hms(MNO_lt$Date.Time..CEST.)
MNO_th$DateTime <- mdy_hms(MNO_th$Date.Time..CEST.)
MNW_lt$DateTime <- mdy_hms(MNW_lt$Date.Time..CEST.)
MNW_th$DateTime <- mdy_hms(MNW_th$Date.Time..CEST.)
MNN_lt$DateTime <- mdy_hms(MNN_lt$Date.Time..CEST.)
MNN_th$DateTime <- mdy_hms(MNN_th$Date.Time..CEST.)
MNS_lt$DateTime <- mdy_hms(MNS_lt$Date.Time..CEST.CET.)
MNS_th$DateTime <- mdy_hms(MNS_th$Date.Time..CEST.CET.)
```

```{r}
# Tabellen beider Logger pro Standort zusammenführen
#einige Variablen in den Originaltabellen brauchen wir nicht mehr, daher bauen wir eine cleane Tabelle, die nur analyserelevante Daten beinhaltet
LM_lt_clean <- LM_lt %>%
  select(
    DateTime,
    Temp_sonne = Temperature.....C.,
    Licht_lux  = Light....lux.
  )

LM_th_clean <- LM_th %>%
  select(
    DateTime,
    Temp_schatten = Temperature.....C.,
    relLF         = RH......,
    Taupunkt      = Dew.Point.....C.
  )
# Zusammenführen der beiden Tabellen vom gleichen Standort mit join
LM <- full_join(LM_lt_clean,LM_th_clean,by = "DateTime")
# Einfügen einer Loggerkennung, Standortkennnung und Logger ID
LM <- LM %>%
  mutate(
    Standort = "L",
    Logger   = "M",
    Logger_ID = "LM"
  )
summary(LM)
str(LM)
```

```{r}
#zum Zusammenführen der Tabellen wurde die folgende Fuktion erstellt

join_loggers <- function(df_lt, df_th, standort, logger) {

  # cleane Tabellen erstellen, weil in Originaltabellen einiges irrelevantes drin
  lt_clean <- df_lt %>%
    select(
      DateTime,
      Temp_sonne_C = Temperature.....C.,
      Licht_lux  = Light....lux.
    )

  th_clean <- df_th %>%
    select(
      DateTime,
      Temp_schatten_C = Temperature.....C.,
      relLF_percent         = RH......,
      Taupunkt_C      = Dew.Point.....C.
    )

  # join
  full_join(lt_clean, th_clean, by = "DateTime") %>%
    mutate(
      Standort  = standort,
      Logger    = logger,
      Logger_ID = paste0(standort, logger)
    )
}
```

```{r}
#Lichtenau Mitte
LM <- join_loggers(
  df_lt    = LM_lt,
  df_th    = LM_th,
  standort = "L",
  logger   = "M"
)
#Lichtenau Ost
LO <- join_loggers(
  df_lt    = LO_lt,
  df_th    = LO_th,
  standort = "L",
  logger   = "O"
)
#Lichtenau West
LW <- join_loggers(
  df_lt    = LW_lt,
  df_th    = LW_th,
  standort = "L",
  logger   = "W"
)
#Lichtenau Nord
LN <- join_loggers(
  df_lt    = LN_lt,
  df_th    = LN_th,
  standort = "L",
  logger   = "N"
)
#Lichtenau Süd
LS <- join_loggers(
  df_lt    = LS_lt,
  df_th    = LS_th,
  standort = "L",
  logger   = "S"
)
#Meusebach trocken Mitte
MTM <- join_loggers(
  df_lt    = MTM_lt,
  df_th    = MTM_th,
  standort = "MT",
  logger   = "M"
)
#Meusebach trocken Ost
MTO <- join_loggers(
  df_lt    = MTO_lt,
  df_th    = MTO_th,
  standort = "MT",
  logger   = "O"
)
#Meusebach trocken West
MTW <- join_loggers(
  df_lt    = MTW_lt,
  df_th    = MTW_th,
  standort = "MT",
  logger   = "W"
)
#Meusebach trocken Nord
MTN <- join_loggers(
  df_lt    = MTN_lt,
  df_th    = MTN_th,
  standort = "MT",
  logger   = "N"
)
#Meusebach trocken Süd
MTS <- join_loggers(
  df_lt    = MTS_lt,
  df_th    = MTS_th,
  standort = "MT",
  logger   = "S"
)
#Meusebach nass Mitte
MNM <- join_loggers(
  df_lt    = MNM_lt,
  df_th    = MNM_th,
  standort = "MN",
  logger   = "M"
)
#Meusebach nass Ost
MNO <- join_loggers(
  df_lt    = MNO_lt,
  df_th    = MNO_th,
  standort = "MN",
  logger   = "O"
)
#Meusebach nass West
MNW <- join_loggers(
  df_lt    = MNW_lt,
  df_th    = MNW_th,
  standort = "MN",
  logger   = "W"
)
#Meusebach nass Nord
MNN <- join_loggers(
  df_lt    = MNN_lt,
  df_th    = MNN_th,
  standort = "MN",
  logger   = "N"
)
#Meusebach nass Süd
MNS <- join_loggers(
  df_lt    = MNS_lt,
  df_th    = MNS_th,
  standort = "MN",
  logger   = "S"
)
```

```{r}
# alle Daten vor dem 08.05.2025 00:00 Uhr entfernen
# alle Daten nach dem 30.9.2025 23:50 Uhr entfernen
cutoff_start <- as.POSIXct("2025-05-08 00:00:00", tz="UTC")
cutoff_end   <- as.POSIXct("2025-09-30 23:50:00", tz="UTC")

logger_names <- c("LM", "LO", "LW", "LN", "LS", "MTM", "MTO", "MTW", "MTN", "MTS", "MNM", "MNO", "MNW", "MNN", "MNS")

for (logger in logger_names) {
  assign(logger, get(logger) %>% 
           filter(DateTime >= cutoff_start & DateTime <= cutoff_end))
}
```

hier fehlt noch die überprüfung, ob bei der NA entfernung sachen gelöscht wurde, die eigentlich drin sien sollten, also zb wo ein logger mal aus versehen nur temp aufgezeichnet hat, aber nicht die lichtinitensität. ich denke, man könnte einfach schauen, wo die NAs sind und wenn sie nur am ende sind, dann sollte alles gut sein. wenn es NAs irgendwo mittendrin gibt, dann nicht!

```{r}
#entfernen von Zeilen ohne Messwerte (entstanden durch Auslesen der Logger)
messwert_spalten <- c("Temp_sonne_C", "Licht_lux", "Temp_schatten_C", "relLF_percent", "Taupunkt_C")

for (logger in logger_names) {
 # Tabelle holen, filtern, wieder zurückschreiben
  assign(logger, get(logger) %>% 
           filter(!if_all(all_of(messwert_spalten), is.na)))
}

```

```{r}
#Zusammenführen als Masterdatensatz
all_loggers <- bind_rows(lapply(logger_names, get))
str(all_loggers)

```

# 4 Fehlende Daten per Korrelation/ Modell erzeugen

Identifizieren der fehlenden Daten, Raster erstellen mit allen vorhandene und fehlenden Daten (wenn eine Messgröße nicht durch den Logger gemessen wurde, existiert die entsprechende Zeile einfach nicht –\> durch den nachfolgenden Code werden diese Zeilen hinzugefügt)

```{r}
# Zeitspalte korrekt formatieren
all_loggers1 <- all_loggers %>%
  mutate(DateTime = as.POSIXct(DateTime, format="%Y-%m-%d %H:%M:%S", tz="UTC")) %>%
  filter(DateTime >= as.POSIXct("2025-05-08 00:00:00", tz="UTC") &
         DateTime <= as.POSIXct("2025-09-30 23:59:59", tz="UTC"))

# Alle Logger und Standorte explizit bestimmen
logger_list <- all_loggers1 %>% 
  distinct(Standort, Logger, Logger_ID)

# Zeitreihe erstellen: alle 10 Minuten vom 08.05 bis 30.09.2025
zeitpunkte <- seq(
  from = as.POSIXct("2025-05-08 00:00:00", tz = "UTC"),
  to   = as.POSIXct("2025-09-30 23:50:00", tz = "UTC"),
  by   = "10 min"
)

# Kreuzprodukt
voller_raster <- tidyr::crossing(logger_list, zeitpunkte)
voller_raster <- voller_raster %>%
  rename(DateTime = zeitpunkte)

# Originaldaten einfügen
all_loggers_complete <- voller_raster %>% left_join(all_loggers1, by = c("Standort", "Logger", "Logger_ID", "DateTime"))

# Fehlende Werte pro Zeile zählen (mindestens eine Messgröße fehlt)
fehlende_zeitpunkte <- all_loggers_complete %>%
  mutate(Anzahl_NA = rowSums(is.na(select(., Temp_sonne_C, Licht_lux, Temp_schatten_C,
                                         relLF_percent, Taupunkt_C)))) %>%
  filter(Anzahl_NA > 0)  # Zeilen, bei denen mindestens eine Messgröße fehlt

# Zusammenfassung pro Logger und Standort
fehlende_werte_summary <- fehlende_zeitpunkte %>%
  group_by(Standort, Logger, Logger_ID) %>%
  summarise(
    Temp_sonne_C_missing    = sum(is.na(Temp_sonne_C)),
    Licht_lux_missing       = sum(is.na(Licht_lux)),
    Temp_schatten_C_missing = sum(is.na(Temp_schatten_C)),
    relLF_percent_missing   = sum(is.na(relLF_percent)),
    Taupunkt_C_missing      = sum(is.na(Taupunkt_C)),
    Gesamt_fehlend          = n(),   # alle Zeilen mit mindestens einem fehlenden Wert
    .groups = "drop"
  ) %>%
  arrange(Standort, Logger, Logger_ID)
```

Korrelation - welche der fehlenden Messwerte sind mit welchen vorhandenen am stärksten korreliert

```{r}
df <- all_loggers %>%
  filter(
    Logger_ID == "MTM",
    Standort == "MT"
  ) %>%
  select(
    Temp_sonne_C,
    Temp_schatten_C,
    relLF_percent,
    Taupunkt_C,
    Licht_lux
  ) %>%
  na.omit()

cor_mat <- cor(df)
round(cor_mat, 2)

```

```{r}
# Standort MN filtern
#df_mn <- all_loggers %>%
#  filter(Standort == "MN")

# Standort MT filtern
df_mt <- all_loggers %>%
  filter(Standort == "MT")

# Wide-Format erzeugen
df_wide <- df_mt %>%
  pivot_wider(
    id_cols = DateTime,
    names_from = Logger_ID,
    values_from = c(
      Temp_sonne_C,
      Temp_schatten_C,
      relLF_percent,
      Taupunkt_C,
      Licht_lux
    )
  )

# Ziel-Logger festlegen
target <- "MTM"

# Alle anderen Logger automatisch bestimmen
logger_ids <- unique(df_mt$Logger_ID)
logger_ids <- logger_ids[logger_ids != target]

# Korrelation berechnen
cor_results <- lapply(logger_ids, function(id){

  data.frame(
    Logger = id,
    cor_temp_out = cor(
      df_wide[[paste0("Temp_sonne_C_", target)]],
      df_wide[[paste0("Temp_sonne_C_", id)]],
      use = "complete.obs"
    ),
    cor_temp_in = cor(
      df_wide[[paste0("Temp_schatten_C_", target)]],
      df_wide[[paste0("Temp_schatten_C_", id)]],
      use = "complete.obs"
    ),
    cor_rh = cor(
      df_wide[[paste0("relLF_percent_", target)]],
      df_wide[[paste0("relLF_percent_", id)]],
      use = "complete.obs"
    ),
    cor_tau = cor(
      df_wide[[paste0("Taupunkt_C_", target)]],
      df_wide[[paste0("Taupunkt_C_", id)]],
      use = "complete.obs"
    ),
    cor_lux = cor(
      df_wide[[paste0("Licht_lux_", target)]],
      df_wide[[paste0("Licht_lux_", id)]],
      use = "complete.obs"
    )
  )

}) %>%
  bind_rows()

cor_results
```

```{r}
vars <- c(
  "Temp_sonne_C",
  "Temp_schatten_C",
  "relLF_percent",
  "Taupunkt_C",
  "Licht_lux"
)

target <- "MTW"
other_loggers <- unique(df_mt$Logger_ID)

result <- list()

for(logger in other_loggers){

  comb <- expand.grid(
    MTW_var = vars,
    Other_var = vars
  )

  comb$Other_Logger <- logger

  comb$correlation <- mapply(function(v1, v2){

    cor(
      df_wide[[paste0(v1,"_",target)]],
      df_wide[[paste0(v2,"_",logger)]],
      use = "complete.obs"
    )

  }, comb$MTW_var, comb$Other_var)

  result[[logger]] <- comb
}

cross_logger_cor <- bind_rows(result)

cross_logger_cor

#library(writexl)
#write_xlsx(cross_logger_cor, "cross_logger_cor.xlsx")
```

## 4.1 Lineares Modell

```{r}
###### Meusebach trocken - Mitte Logger: fehlende Daten für "Temp_sonne_C"

# 1. Variable, die analysiert werden soll
var <- "Temp_sonne_C"  

# 2. Datensatz für einen bestimmten Standort vorbereiten
wide <- all_loggers %>%
  select(DateTime, Standort, Logger_ID, all_of(var)) %>%
  # Nur Zeilen für den Standort "MT" behalten
  filter(Standort == "MT") %>%
  # Lange Tabelle in breite Tabelle umwandeln: eine Spalte pro Logger_ID
  pivot_wider(names_from = Logger_ID,
              values_from = all_of(var)) %>%
  # Nach Datum/Uhrzeit sortieren
  arrange(DateTime)

# 3. Aus dem 'wide'-Datensatz werden alle Zeilen ausgewählt, bei denen 'MTM' nicht NA ist.
train <- wide %>%
  filter(!is.na(MTM))

# 4. Lineares Regressionsmodell erstellen
# 'MTM' wird als abhängige Variable genommen, 
# und 'MTN', 'MTS' und 'MTO' als unabhängige Variablen.
mod <- lm(MTM ~ MTN + MTS + MTO, data = train)

# 5. Zusammenfassung des Modells anzeigen
# relativ gute R² Werte, ca. 0.95
summary(mod)

# 6. Vorhersagen für alle Zeilen im Datensatz erstellen
pred <- predict(mod, newdata = wide)

# 7. Fehlende Werte in 'MTM' auffüllen
# Wenn 'MTM' NA ist, wird der vorhergesagte Wert genommen, sonst bleibt der Originalwert
wide$MTM_filled <- ifelse(
  is.na(wide$MTM),
  pred,
  wide$MTM
)

# 8. Validierung simulieren, zufällig 2000 bekannte MTM-Werte auswählen, um sie als "fehlend" zu markieren -> Vorhersagen -> messen, wie stark die Vorhersagen von den echten Werten abweichen
set.seed(42)  
idx <- sample(which(!is.na(wide$MTM)), 2000)
wide_test <- wide
wide_test$MTM[idx] <- NA
pred_test <- predict(mod, newdata = wide_test)
rmse <- sqrt(mean(
  (pred_test[idx] - wide$MTM[idx])^2
))

rmse # desto kleiner, umso besser -> 2,374
# Standardabweichung von MTM berechnen -> 10,62
sd_MTM <- sd(wide$MTM, na.rm = TRUE)
sd_MTM
```

### 4.1.1 Lineares Modell mit zeitlichen Features (nur geringfügig besser)

```{r}
# Variable definieren
var <- "Temp_sonne_C"

# Datensatz für Standort MT vorbereiten
wide <- all_loggers %>%
  select(DateTime, Standort, Logger_ID, all_of(var)) %>%
  filter(Standort == "MT") %>%   # Nur Standort MT
  pivot_wider(names_from = Logger_ID,
              values_from = all_of(var)) %>%
  arrange(DateTime)

# Zeitliche Features hinzufügen
wide$Hour <- as.numeric(format(wide$DateTime, "%H"))       # Stunde des Tages (0-23), 0 = 24.00/ 00.00 Uhr 
wide$Weekday <- as.factor(weekdays(wide$DateTime))         
wide$DayOfYear <- as.numeric(format(wide$DateTime, "%j"))  # Tag im Jahr (1-366)

# Optional: Modell erkennt, dass 23 → 0 → 1 ein kontinuierlicher Tageszyklus ist
wide$Hour_sin <- sin(2 * pi * wide$Hour / 24)
wide$Hour_cos <- cos(2 * pi * wide$Hour / 24)

# Trainingsdatensatz vorbereiten (nur Zeilen mit MTM-Werten)
train <- wide %>%
  filter(!is.na(MTM))

# Lineares Regressionsmodell mit zeitlichen Features
mod <- lm(MTM ~ MTN + MTS + MTO + Hour + Hour_sin + Hour_cos + Weekday + DayOfYear, data = train)
summary(mod)

# Vorhersagen für alle Zeilen erstellen
pred <- predict(mod, newdata = wide)

# Fehlende Werte auffüllen
wide$MTM_filled <- ifelse(
  is.na(wide$MTM),
  pred,
  wide$MTM
)

# RMSE validieren
set.seed(42)
idx <- sample(which(!is.na(wide$MTM)), 2000)
wide_test <- wide
wide_test$MTM[idx] <- NA
pred_test <- predict(mod, newdata = wide_test)
rmse <- sqrt(mean(
  (pred_test[idx] - wide$MTM[idx])^2
))
rmse # leicht verbessert 
```

## 4.2 RandomForest (nicht linear, kann plötzliche Schwankungen besser erfassen) - deutlich besser

```{r}
# Packages
library(randomForest)
```

### Meusebach trocken

#### MTM Temp_sonne_C

```{r}
# Variable definieren
var <- "Temp_sonne_C"

# Datensatz vorbereiten wie vorher
wide <- all_loggers %>%
  select(DateTime, Standort, Logger_ID, all_of(var)) %>%
  filter(Standort == "MT") %>%
  pivot_wider(names_from = Logger_ID,
              values_from = all_of(var)) %>%
  arrange(DateTime)

# Zeitliche Features hinzufügen
wide$Hour <- as.numeric(format(wide$DateTime, "%H"))
wide$Weekday <- as.factor(weekdays(wide$DateTime))
wide$DayOfYear <- as.numeric(format(wide$DateTime, "%j"))
wide$Hour_sin <- sin(2 * pi * wide$Hour / 24)
wide$Hour_cos <- cos(2 * pi * wide$Hour / 24)

wide$is_weekend <- wide$Weekday %in% c("Saturday", "Sunday")#Wochenende-Flag
wide$DayOfYear_sin <- sin(2 * pi * wide$DayOfYear / 365)#saisonaler Trend
wide$DayOfYear_cos <- cos(2 * pi * wide$DayOfYear / 365)#kompletter zyklischer Trend

wide <- wide %>%
  mutate(
    diff_MTN_MTS = ifelse(!is.na(MTN) & !is.na(MTS), MTN - MTS, NA),
    diff_MTN_MTO = ifelse(!is.na(MTN) & !is.na(MTO), MTN - MTO, NA),
    diff_MTS_MTO = ifelse(!is.na(MTS) & !is.na(MTO), MTS - MTO, NA)
  )

train <- wide %>%
  filter(!is.na(MTM))

# Random Forest Modell erstellen
mod_rf <- randomForest(
  MTM ~ MTN + MTS + MTO + Hour_sin + Hour_cos + Weekday + DayOfYear + DayOfYear_sin + DayOfYear_cos + is_weekend + diff_MTN_MTS + diff_MTN_MTO + diff_MTS_MTO,
  data = train,
  ntree = 500,        # je mehr, desto stabiler ist das Model
  mtry = 3,           
  importance = TRUE   
)

# Modellübersicht -> man kann ableiten, wie wichtig die einzelnen Features waren (also: MTN, MTS, Hour_sin,Weekday, DayOfYear ...)
mod_rf
importance(mod_rf)
# %IncMSE zeigt an, wie stark der Fehler steigt, wenn ein Feature zufällig permutiert wird -> Je höher der Wert, desto wichtiger ist das Feature für die Gesamtvorhersage
# NodePurity sagt strukturbezogen, wie wichtig ein Feature für die Baumaufteilung ist

pred_rf <- predict(mod_rf, newdata = wide)
wide$MTM_filled_rf <- ifelse(
  is.na(wide$MTM),
  pred_rf,
  wide$MTM
)

#RMSE berechnen aus den intern, durch das Modell berechneten MSE
rmse_oob <- sqrt(mod_rf$mse[length(mod_rf$mse)])
rmse_oob # = Werte weichen im Mitel ca. 1,27 °C von echten Werten ab

#NRMSE berechnet auf der Basis der Spannweite der Daten
nrmse_oob <- rmse_oob / (max(wide$MTM, na.rm = TRUE) - min(wide$MTM, na.rm = TRUE))
nrmse_oob # = Größe des Fehlers im Verhältnis zur Variabilität der Daten - 0,022,  Fehler ist 2,2 % der gesamten Spannweite deiner Daten
#Spannweite → sehr groß, da Extremwerte reinspielen → kleiner relativer Fehler (2,2 %)

#NRMSE berechnet auf der Basis der Standardabweichung der Daten
#misst den Fehler relativ zur typischen Streuung der Daten (= wie stark das Modell im Durchschnitt vom Mittelwert abweicht, im Verhältnis zur normalen Variabilität der Messwerte)
sd_mtm <- sd(wide$MTM, na.rm = TRUE)
nrmse_sd <- rmse_oob / sd_mtm
nrmse_sd # 0,119 -> Modellfehler ist im Mittel ca. 11,9 % der Standardabweichung der MTM-Daten
# Fehler im Durchschnitt deutlich kleiner als die natürliche Streuung der Temperaturdaten
```

```{r}
# erzeugte Daten wieder in die Originaltabelle einfügen 
mtm_filled_long_Temp_sonne <- wide %>%
  select(DateTime, MTM_filled_rf) %>%
  rename(Temp_sonne_C_filled = MTM_filled_rf) %>%
  mutate(Logger_ID = "MTM")

all_loggers_filled <- all_loggers_complete %>%
  left_join(mtm_filled_long_Temp_sonne,
            by = c("DateTime", "Logger_ID")) %>%
  mutate(
    Temp_sonne_C = ifelse(
      Logger_ID == "MTM" & is.na(Temp_sonne_C),
      round(Temp_sonne_C_filled, 2),  # <-- gerundet übernehmen
      round(Temp_sonne_C, 2)           # <-- alle anderen Werte ebenfalls runden
    )
  ) %>%
  select(-Temp_sonne_C_filled)
```

#### MTM Taupunkt

```{r}
# Variable definieren
var <- "Taupunkt_C"

# Datensatz vorbereiten wie vorher
wide <- all_loggers %>%
  select(DateTime, Standort, Logger_ID, all_of(var)) %>%
  filter(Standort == "MT") %>%
  pivot_wider(names_from = Logger_ID,
              values_from = all_of(var)) %>%
  arrange(DateTime)

# Zeitliche Features hinzufügen
wide$Hour <- as.numeric(format(wide$DateTime, "%H"))
wide$Weekday <- as.factor(weekdays(wide$DateTime))
wide$DayOfYear <- as.numeric(format(wide$DateTime, "%j"))
wide$Hour_sin <- sin(2 * pi * wide$Hour / 24)
wide$Hour_cos <- cos(2 * pi * wide$Hour / 24)

wide$is_weekend <- wide$Weekday %in% c("Saturday", "Sunday")#Wochenende-Flag
wide$DayOfYear_sin <- sin(2 * pi * wide$DayOfYear / 365)#saisonaler Trend
wide$DayOfYear_cos <- cos(2 * pi * wide$DayOfYear / 365)#kompletter zyklischer Trend

train <- wide %>%
  filter(!is.na(MTM))

# Random Forest Modell erstellen
mod_rf <- randomForest(
  MTM ~ MTN + MTS + MTO + Hour_sin + Hour_cos + Weekday + DayOfYear + DayOfYear_sin + DayOfYear_cos + is_weekend,
  data = train,
  ntree = 500,        # je mehr, desto stabiler ist das Model
  mtry = 3,           
  importance = TRUE   
)

 # Modellübersicht -> man kann ableiten, wie wichtig die einzelnen Features waren (also: MTN, MTS, Hour_sin,Weekday, DayOfYear ...)
mod_rf
importance(mod_rf)
# %IncMSE zeigt an, wie stark der Fehler steigt, wenn ein Feature zufällig 

pred_rf <- predict(mod_rf, newdata = wide)
pred_rf <- round(pred_rf, 2)
wide$MTM_filled_rf <- ifelse(
  is.na(wide$MTM),
  pred_rf,
  wide$MTM
)
#RMSE berechnen aus den intern, durch das Modell berechneten MSE
rmse_oob <- sqrt(mod_rf$mse[length(mod_rf$mse)])
rmse_oob # = Werte weichen im Mitel ca.0,449 °C von echten Werten ab

#NRMSE berechnet auf der Basis der Spannweite der Daten
nrmse_oob <- rmse_oob / (max(wide$MTM, na.rm = TRUE) - min(wide$MTM, na.rm = TRUE))
nrmse_oob # = Größe des Fehlers im Verhältnis zur Variabilität der Daten - 0,018,  Fehler ist 1,8 % der gesamten Spannweite deiner Daten

#NRMSE berechnet auf der Basis der Standardabweichung der Daten
sd_mtm <- sd(wide$MTM, na.rm = TRUE)
nrmse_sd <- rmse_oob / sd_mtm
nrmse_sd # 0,132 -> Modellfehler ist im Mittel ca. 13,2 % der Standardabweichung der MTM-Daten

# erzeugte Daten wieder in die Originaltabelle einfügen 
mtm_filled_long_Tau <- wide %>%
  select(DateTime, MTM_filled_rf) %>%
  rename(Taupunkt_C = MTM_filled_rf) %>%
  mutate(Logger_ID = "MTM")

mtm_filled_long_renamed <- mtm_filled_long_Tau %>%
  rename(Taupunkt_C_filled = Taupunkt_C)

all_loggers_filled <- all_loggers_filled %>%
  left_join(
    mtm_filled_long_renamed %>% select(DateTime, Logger_ID, Taupunkt_C_filled),
    by = c("DateTime", "Logger_ID")
  ) %>%
  mutate(
    Taupunkt_C = case_when(
      Logger_ID == "MTM" & is.na(Taupunkt_C) ~ round(Taupunkt_C_filled, 2),
      TRUE ~ round(Taupunkt_C, 2)  # auch die übrigen Werte runden
    )
  ) %>%
  select(-Taupunkt_C_filled)

```

#### MTM Relative Luftfeuchtigkeit

```{r}
# Variable definieren
var <- "relLF_percent"

# Datensatz vorbereiten wie vorher
wide <- all_loggers %>%
  select(DateTime, Standort, Logger_ID, all_of(var)) %>%
  filter(Standort == "MT") %>%
  pivot_wider(names_from = Logger_ID,
              values_from = all_of(var)) %>%
  arrange(DateTime)

# Zeitliche Features hinzufügen
wide$Hour <- as.numeric(format(wide$DateTime, "%H"))
wide$Weekday <- as.factor(weekdays(wide$DateTime))
wide$DayOfYear <- as.numeric(format(wide$DateTime, "%j"))
wide$Hour_sin <- sin(2 * pi * wide$Hour / 24)
wide$Hour_cos <- cos(2 * pi * wide$Hour / 24)

wide$is_weekend <- wide$Weekday %in% c("Saturday", "Sunday")#Wochenende-Flag
wide$DayOfYear_sin <- sin(2 * pi * wide$DayOfYear / 365)#saisonaler Trend
wide$DayOfYear_cos <- cos(2 * pi * wide$DayOfYear / 365)#kompletter zyklischer Trend

train <- wide %>%
  filter(!is.na(MTM))

# Random Forest Modell erstellen
mod_rf <- randomForest(
  MTM ~ MTN + MTS + MTO + Hour_sin + Hour_cos + Weekday + DayOfYear + DayOfYear_sin + DayOfYear_cos + is_weekend,
  data = train,
  ntree = 500,        # je mehr, desto stabiler ist das Model
  mtry = 3,           
  importance = TRUE   
)

 # Modellübersicht -> man kann ableiten, wie wichtig die einzelnen Features waren (also: MTN, MTS, Hour_sin,Weekday, DayOfYear ...)
mod_rf
importance(mod_rf)
# %IncMSE zeigt an, wie stark der Fehler steigt, wenn ein Feature zufällig 

pred_rf <- predict(mod_rf, newdata = wide)
pred_rf <- round(pred_rf, 2)
wide$MTM_filled_rf <- ifelse(
  is.na(wide$MTM),
  pred_rf,
  wide$MTM
)

#RMSE berechnen aus den intern, durch das Modell berechneten MSE
rmse_oob <- sqrt(mod_rf$mse[length(mod_rf$mse)])
rmse_oob # = Werte weichen im Mitel ca.1,73 % von echten Werten ab

#NRMSE berechnet auf der Basis der Spannweite der Daten
nrmse_oob <- rmse_oob / (max(wide$MTM, na.rm = TRUE) - min(wide$MTM, na.rm = TRUE))
nrmse_oob # = Größe des Fehlers im Verhältnis zur Variabilität der Daten - 0,022,  Fehler ist 2,2 % der gesamten Spannweite deiner Daten

#NRMSE berechnet auf der Basis der Standardabweichung der Daten
sd_mtm <- sd(wide$MTM, na.rm = TRUE)
nrmse_sd <- rmse_oob / sd_mtm
nrmse_sd # 0,094 -> Modellfehler ist im Mittel ca. 9,4 % der Standardabweichung der MTM-Daten

# erzeugte Daten wieder in die Originaltabelle einfügen 
mtm_filled_long_LF <- wide %>%
  select(DateTime, MTM_filled_rf) %>%
  rename(relLF_percent = MTM_filled_rf) %>%
  mutate(Logger_ID = "MTM")

mtm_filled_long_renamed <- mtm_filled_long_LF %>%
  rename(relLF_percent_filled = relLF_percent)

all_loggers_filled <- all_loggers_filled %>%
  left_join(
    mtm_filled_long_renamed %>% select(DateTime, Logger_ID, relLF_percent_filled),
    by = c("DateTime", "Logger_ID")
  ) %>%
  mutate(
    relLF_percent = case_when(
      Logger_ID == "MTM" & is.na(relLF_percent) ~ round(relLF_percent_filled, 2),
      TRUE ~ round(relLF_percent, 2)  # auch die übrigen Werte runden
    )
  ) %>%
  select(-relLF_percent_filled)

```

#### MTM Temp_schatten_C

```{r}
# Variable definieren
var <- "Temp_schatten_C"

# Datensatz vorbereiten wie vorher
wide <- all_loggers %>%
  select(DateTime, Standort, Logger_ID, all_of(var)) %>%
  filter(Standort == "MT") %>%
  pivot_wider(names_from = Logger_ID,
              values_from = all_of(var)) %>%
  arrange(DateTime)

# Zeitliche Features hinzufügen
wide$Hour <- as.numeric(format(wide$DateTime, "%H"))
wide$Weekday <- as.factor(weekdays(wide$DateTime))
wide$DayOfYear <- as.numeric(format(wide$DateTime, "%j"))
wide$Hour_sin <- sin(2 * pi * wide$Hour / 24)
wide$Hour_cos <- cos(2 * pi * wide$Hour / 24)

wide$is_weekend <- wide$Weekday %in% c("Saturday", "Sunday")#Wochenende-Flag
wide$DayOfYear_sin <- sin(2 * pi * wide$DayOfYear / 365)#saisonaler Trend
wide$DayOfYear_cos <- cos(2 * pi * wide$DayOfYear / 365)#kompletter zyklischer Trend

wide <- wide %>%
  mutate(
    diff_MTN_MTS = ifelse(!is.na(MTN) & !is.na(MTS), MTN - MTS, NA),
    diff_MTN_MTO = ifelse(!is.na(MTN) & !is.na(MTO), MTN - MTO, NA),
    diff_MTS_MTO = ifelse(!is.na(MTS) & !is.na(MTO), MTS - MTO, NA)
  )

train <- wide %>%
  filter(!is.na(MTM))

# Random Forest Modell erstellen
mod_rf <- randomForest(
  MTM ~ MTN + MTS + MTO + Hour_sin + Hour_cos + Weekday + DayOfYear + DayOfYear_sin + DayOfYear_cos + is_weekend + diff_MTN_MTS + diff_MTN_MTO + diff_MTS_MTO,
  data = train,
  ntree = 500,        # je mehr, desto stabiler ist das Model
  mtry = 3,           
  importance = TRUE   
)

 # Modellübersicht -> man kann ableiten, wie wichtig die einzelnen Features waren (also: MTN, MTS, Hour_sin,Weekday, DayOfYear ...)
mod_rf
importance(mod_rf)
# %IncMSE zeigt an, wie stark der Fehler steigt, wenn ein Feature zufällig 

pred_rf <- predict(mod_rf, newdata = wide)
pred_rf <- round(pred_rf, 2)
wide$MTM_filled_rf <- ifelse(
  is.na(wide$MTM),
  pred_rf,
  wide$MTM
)

#RMSE berechnen aus den intern, durch das Modell berechneten MSE
rmse_oob <- sqrt(mod_rf$mse[length(mod_rf$mse)])
rmse_oob # = Werte weichen im Mitel ca.0,206 °C von echten Werten ab

#NRMSE berechnet auf der Basis der Spannweite der Daten
nrmse_oob <- rmse_oob / (max(wide$MTM, na.rm = TRUE) - min(wide$MTM, na.rm = TRUE))
nrmse_oob # = Größe des Fehlers im Verhältnis zur Variabilität der Daten - 0,006,  Fehler ist 0,6 % der gesamten Spannweite deiner Daten

#NRMSE berechnet auf der Basis der Standardabweichung der Daten
sd_mtm <- sd(wide$MTM, na.rm = TRUE)
nrmse_sd <- rmse_oob / sd_mtm
nrmse_sd # 0,036 -> Modellfehler ist im Mittel ca. 3,6 % der Standardabweichung der MTM-Daten

# erzeugte Daten wieder in die Originaltabelle einfügen 
mtm_filled_long_Temp_schatten <- wide %>%
  select(DateTime, MTM_filled_rf) %>%
  rename(Temp_schatten_C = MTM_filled_rf) %>%
  mutate(Logger_ID = "MTM")

mtm_filled_long_renamed <- mtm_filled_long_Temp_schatten %>%
  rename(Temp_schatten_C_filled = Temp_schatten_C)

all_loggers_filled <- all_loggers_filled %>%
  left_join(
    mtm_filled_long_renamed %>% select(DateTime, Logger_ID, Temp_schatten_C_filled),
    by = c("DateTime", "Logger_ID")
  ) %>%
  mutate(
    Temp_schatten_C = case_when(
      Logger_ID == "MTM" & is.na(Temp_schatten_C) ~ round(Temp_schatten_C_filled, 2),
      TRUE ~ round(Temp_schatten_C, 2)  # auch die übrigen Werte runden
    )
  ) %>%
  select(-Temp_schatten_C_filled)
```

#### MTM Licht_lux

```{r}
# Variablen definieren
var1 <- "Licht_lux"
var2 <- "Temp_sonne_C"

# Datensatz vorbereiten
wide <- all_loggers %>%
  select(DateTime, Standort, Logger_ID, all_of(c(var1, var2))) %>%
  filter(Standort == "MT") %>%
  pivot_wider(
    names_from = Logger_ID,
    values_from = all_of(c(var1, var2)),
    names_sep = "_"
  ) %>%
  arrange(DateTime)

# Zeitliche Features hinzufügen
wide$Hour <- as.numeric(format(wide$DateTime, "%H"))
wide$Weekday <- as.factor(weekdays(wide$DateTime))
wide$DayOfYear <- as.numeric(format(wide$DateTime, "%j"))

wide$Hour_sin <- sin(2 * pi * wide$Hour / 24)
wide$Hour_cos <- cos(2 * pi * wide$Hour / 24)

wide$is_weekend <- wide$Weekday %in% c("Saturday", "Sunday")

wide$DayOfYear_sin <- sin(2 * pi * wide$DayOfYear / 365)
wide$DayOfYear_cos <- cos(2 * pi * wide$DayOfYear / 365)

# Tag/Nacht-Flag
wide$is_day <- wide$Hour >= 6 & wide$Hour <= 20

# Clear-Sky Proxy
wide$clear_sky <- pmax(0,
  sin(pi * (wide$Hour - 6) / 12)
) * (1 + 0.4 * sin(2 * pi * wide$DayOfYear / 365))

# Verhältnis
wide$light_ratio_MTN <- ifelse(
  wide$clear_sky > 0,
  wide$Licht_lux_MTN / wide$clear_sky,
  0
)

wide$light_ratio_MTO <- ifelse(
  wide$clear_sky > 0,
  wide$Licht_lux_MTO / wide$clear_sky,
  0
)

# Interaction Features
wide$interaction_MTN <- wide$Licht_lux_MTN * wide$clear_sky
wide$interaction_MTO <- wide$Licht_lux_MTO * wide$clear_sky

# Log-Transformation
wide$Licht_lux_MTM_log <- log1p(wide$Licht_lux_MTM)
wide$Licht_lux_MTN_log <- log1p(wide$Licht_lux_MTN)
wide$Licht_lux_MTO_log <- log1p(wide$Licht_lux_MTO)

# Trainingsdaten
train <- wide %>%
  filter(!is.na(Licht_lux_MTM_log))

# Random Forest Modell
mod_rf <- randomForest(
  Licht_lux_MTM_log ~ 
    Licht_lux_MTN_log +
    Licht_lux_MTO_log +
    light_ratio_MTN +
    light_ratio_MTO +
    interaction_MTN +       
    interaction_MTO +       
    Temp_sonne_C_MTN +
    Temp_sonne_C_MTW +      
    clear_sky +
    is_day + Hour_sin + Hour_cos +
    DayOfYear_sin + DayOfYear_cos,
  data = train,
  ntree = 500,
  mtry = 5,
  importance = TRUE
)

# Modellübersicht
mod_rf
importance(mod_rf)

# Vorhersage (zurück transformieren)
pred_log <- predict(mod_rf, newdata = wide)
pred_rf <- expm1(pred_log)

# Nacht = 0 fix
wide$MTM_filled_rf <- ifelse(
  wide$is_day == FALSE,
  0,
  ifelse(is.na(wide$Licht_lux_MTM), pred_rf, wide$Licht_lux_MTM)
)

# RMSE auf Originalskala
rmse_oob <- sqrt(mean((wide$Licht_lux_MTM[!is.na(wide$Licht_lux_MTM)] - 
                       pred_rf[!is.na(wide$Licht_lux_MTM)])^2))
rmse_oob

# NRMSE (Spannweite)
nrmse_oob <- rmse_oob / (max(wide$Licht_lux_MTM, na.rm = TRUE) - 
                        min(wide$Licht_lux_MTM, na.rm = TRUE))
nrmse_oob

# NRMSE (Standardabweichung)
sd_lux <- sd(wide$Licht_lux_MTM, na.rm = TRUE)
nrmse_sd <- rmse_oob / sd_lux
nrmse_sd

# Zurück ins Long-Format
mtm_filled_long_Licht <- wide %>%
  select(DateTime, MTM_filled_rf) %>%
  rename(Licht_lux = MTM_filled_rf) %>%
  mutate(Logger_ID = "MTM")

mtm_filled_long_renamed <- mtm_filled_long_Licht %>%
  rename(Licht_lux_filled = Licht_lux)

# In Originaldaten zurückführen
all_loggers_filled <- all_loggers_filled %>%
  left_join(
    mtm_filled_long_renamed %>% 
      select(DateTime, Logger_ID, Licht_lux_filled),
    by = c("DateTime", "Logger_ID")
  ) %>%
  mutate(
    Licht_lux = case_when(
      Logger_ID == "MTM" & is.na(Licht_lux) ~ round(Licht_lux_filled, 2),
      TRUE ~ round(Licht_lux, 2)
    )
  ) %>%
  select(-Licht_lux_filled)
```

```{r}
# Variablen definieren
var1 <- "Licht_lux"
var2 <- "Temp_sonne_C"

# Datensatz vorbereiten
wide <- all_loggers %>%
  select(DateTime, Standort, Logger_ID, all_of(c(var1, var2))) %>%
  filter(Standort == "MT") %>%
  pivot_wider(
    names_from = Logger_ID,
    values_from = all_of(c(var1, var2)),
    names_sep = "_"
  ) %>%
  arrange(DateTime)

# Zeitliche Features hinzufügen
wide$Hour <- as.numeric(format(wide$DateTime, "%H"))
wide$Weekday <- as.factor(weekdays(wide$DateTime))
wide$DayOfYear <- as.numeric(format(wide$DateTime, "%j"))

wide$Hour_sin <- sin(2 * pi * wide$Hour / 24)
wide$Hour_cos <- cos(2 * pi * wide$Hour / 24)

wide$is_weekend <- wide$Weekday %in% c("Saturday", "Sunday")

wide$DayOfYear_sin <- sin(2 * pi * wide$DayOfYear / 365)
wide$DayOfYear_cos <- cos(2 * pi * wide$DayOfYear / 365)

# Tag/Nacht-Flag
wide$is_day <- wide$Hour >= 5 & wide$Hour <= 21

# Clear-Sky Proxy
wide$clear_sky <- pmax(0,
  sin(pi * (wide$Hour - 6) / 12)
) * (1 + 0.4 * sin(2 * pi * wide$DayOfYear / 365))

# Verhältnis
wide$light_ratio_MTN <- ifelse(
  wide$clear_sky > 0,
  wide$Licht_lux_MTN / wide$clear_sky,
  0
)

wide$light_ratio_MTO <- ifelse(
  wide$clear_sky > 0,
  wide$Licht_lux_MTO / wide$clear_sky,
  0
)

# Interaction Features
wide$interaction_MTN <- wide$Licht_lux_MTN * wide$clear_sky
wide$interaction_MTO <- wide$Licht_lux_MTO * wide$clear_sky

# ✅ Log-Transformation NUR der Prädiktoren
wide$Licht_lux_MTN_log <- log1p(wide$Licht_lux_MTN)
wide$Licht_lux_MTO_log <- log1p(wide$Licht_lux_MTO)

# Trainingsdaten (Zielvariable NICHT transformiert)
train <- wide %>%
  filter(!is.na(Licht_lux_MTM) &
         !is.na(Licht_lux_MTN_log) &
         !is.na(Licht_lux_MTO_log) &
         !is.na(Temp_sonne_C_MTN) &
         is_day)

# Random Forest Modell (Originalskala!)
mod_rf <- randomForest(
  Licht_lux_MTM ~ 
    Licht_lux_MTN_log +
    Licht_lux_MTO_log +
    light_ratio_MTN +
    light_ratio_MTO +
    interaction_MTN +       
    interaction_MTO +       
    Temp_sonne_C_MTN +
    Temp_sonne_C_MTW +      
    clear_sky +
    is_day + Hour_sin + Hour_cos +
    DayOfYear_sin + DayOfYear_cos,
  data = train,
  ntree = 500,
  mtry = 5,
  importance = TRUE
)

# Modellübersicht
mod_rf
importance(mod_rf)

# ✅ Vorhersage direkt (keine Rücktransformation mehr!)
pred_rf <- predict(mod_rf, newdata = wide)

# Nacht = 0 fix
wide$MTM_filled_rf <- ifelse(
  wide$is_day == FALSE,
  0,
  ifelse(is.na(wide$Licht_lux_MTM), pred_rf, wide$Licht_lux_MTM)
)

# RMSE auf Originalskala
rmse_oob <- sqrt(mean((wide$Licht_lux_MTM[!is.na(wide$Licht_lux_MTM)] - 
                       pred_rf[!is.na(wide$Licht_lux_MTM)])^2))
rmse_oob

# NRMSE (Spannweite)
nrmse_oob <- rmse_oob / (max(wide$Licht_lux_MTM, na.rm = TRUE) - 
                        min(wide$Licht_lux_MTM, na.rm = TRUE))
nrmse_oob

# NRMSE (Standardabweichung)
sd_lux <- sd(wide$Licht_lux_MTM, na.rm = TRUE)
nrmse_sd <- rmse_oob / sd_lux
nrmse_sd

# Zurück ins Long-Format
mtm_filled_long_Licht <- wide %>%
  select(DateTime, MTM_filled_rf) %>%
  rename(Licht_lux = MTM_filled_rf) %>%
  mutate(Logger_ID = "MTM")

mtm_filled_long_renamed <- mtm_filled_long_Licht %>%
  rename(Licht_lux_filled = Licht_lux)

# In Originaldaten zurückführen
all_loggers_filled <- all_loggers_filled %>%
  left_join(
    mtm_filled_long_renamed %>% 
      select(DateTime, Logger_ID, Licht_lux_filled),
    by = c("DateTime", "Logger_ID")
  ) %>%
  mutate(
    Licht_lux = case_when(
      Logger_ID == "MTM" & is.na(Licht_lux) ~ round(Licht_lux_filled, 2),
      TRUE ~ round(Licht_lux, 2)
    )
  ) %>%
  select(-Licht_lux_filled)
```

\####################################################################

#### MTW Temp_schatten_C

```{r}
# Variable definieren
var <- "Temp_schatten_C"

# Datensatz vorbereiten wie vorher
wide <- all_loggers %>%
  select(DateTime, Standort, Logger_ID, all_of(var)) %>%
  filter(Standort == "MT") %>%
  pivot_wider(names_from = Logger_ID,
              values_from = all_of(var)) %>%
  arrange(DateTime)

# Zeitliche Features hinzufügen
wide$Hour <- as.numeric(format(wide$DateTime, "%H"))
wide$Weekday <- as.factor(weekdays(wide$DateTime))
wide$DayOfYear <- as.numeric(format(wide$DateTime, "%j"))
wide$Hour_sin <- sin(2 * pi * wide$Hour / 24)
wide$Hour_cos <- cos(2 * pi * wide$Hour / 24)

wide$is_weekend <- wide$Weekday %in% c("Saturday", "Sunday")#Wochenende-Flag
wide$DayOfYear_sin <- sin(2 * pi * wide$DayOfYear / 365)#saisonaler Trend
wide$DayOfYear_cos <- cos(2 * pi * wide$DayOfYear / 365)#kompletter zyklischer Trend

wide <- wide %>%
  mutate(
    diff_MTN_MTS = ifelse(!is.na(MTN) & !is.na(MTS), MTN - MTS, NA)
  )

train <- wide %>%
  filter(!is.na(MTW))

# Random Forest Modell erstellen
mod_rf <- randomForest(
  MTW ~ MTN + MTS + Hour_sin + Hour_cos + Weekday + DayOfYear + DayOfYear_sin + DayOfYear_cos + is_weekend + diff_MTN_MTS,
  data = train,
  ntree = 500,        # je mehr, desto stabiler ist das Model
  mtry = 3,           
  importance = TRUE   
)
# Modellübersicht -> man kann ableiten, wie wichtig die einzelnen Features waren (also: MTN, MTS, Hour_sin,Weekday, DayOfYear ...)
mod_rf
importance(mod_rf)
# %IncMSE zeigt an, wie stark der Fehler steigt, wenn ein Feature zufällig permutiert wird -> Je höher der Wert, desto wichtiger ist das Feature für die Gesamtvorhersage
# NodePurity sagt strukturbezogen, wie wichtig ein Feature für die Baumaufteilung ist

pred_rf <- predict(mod_rf, newdata = wide)
wide$MTW_filled_rf <- ifelse(
  is.na(wide$MTW),
  pred_rf,
  wide$MTW
)

#RMSE berechnen aus den intern, durch das Modell berechneten MSE
rmse_oob <- sqrt(mod_rf$mse[length(mod_rf$mse)])
rmse_oob # = Werte weichen im Mitel ca.0,50 °C von echten Werten ab

#NRMSE berechnet auf der Basis der Spannweite der Daten
nrmse_oob <- rmse_oob / (max(wide$MTW, na.rm = TRUE) - min(wide$MTW, na.rm = TRUE))
nrmse_oob # = Größe des Fehlers im Verhältnis zur Variabilität der Daten - 0,016,  Fehler ist 1,6 % der gesamten Spannweite deiner Daten

#NRMSE berechnet auf der Basis der Standardabweichung der Daten
sd_mtw <- sd(wide$MTW, na.rm = TRUE)
nrmse_sd <- rmse_oob / sd_mtw
nrmse_sd # 0,096 -> Modellfehler ist im Mittel ca. 9,6 % der Standardabweichung der MTM-Daten


# erzeugte Daten wieder in die Originaltabelle einfügen 
mtw_filled_long_Temp_schatten <- wide %>%
  select(DateTime, MTW_filled_rf) %>%
  rename(Temp_schatten_C = MTW_filled_rf) %>%
  mutate(Logger_ID = "MTW")

mtw_filled_long_renamed <- mtw_filled_long_Temp_schatten %>%
  rename(Temp_schatten_C_filled = Temp_schatten_C)

all_loggers_filled <- all_loggers_filled %>%
  left_join(
    mtw_filled_long_renamed %>% select(DateTime, Logger_ID, Temp_schatten_C_filled),
    by = c("DateTime", "Logger_ID")
  ) %>%
  mutate(
    Temp_schatten_C = case_when(
      Logger_ID == "MTW" & is.na(Temp_schatten_C) ~ round(Temp_schatten_C_filled, 2),
      TRUE ~ round(Temp_schatten_C, 2)  # auch die übrigen Werte runden
    )
  ) %>%
  select(-Temp_schatten_C_filled)
```

#### MTW Relative Luftfeuchtigkeit

```{r}
# Variable definieren
var <- "relLF_percent"

# Datensatz vorbereiten wie vorher
wide <- all_loggers %>%
  select(DateTime, Standort, Logger_ID, all_of(var)) %>%
  filter(Standort == "MT") %>%
  pivot_wider(names_from = Logger_ID,
              values_from = all_of(var)) %>%
  arrange(DateTime)

# Zeitliche Features hinzufügen
wide$Hour <- as.numeric(format(wide$DateTime, "%H"))
wide$Weekday <- as.factor(weekdays(wide$DateTime))
wide$DayOfYear <- as.numeric(format(wide$DateTime, "%j"))
wide$Hour_sin <- sin(2 * pi * wide$Hour / 24)
wide$Hour_cos <- cos(2 * pi * wide$Hour / 24)

wide$is_weekend <- wide$Weekday %in% c("Saturday", "Sunday")#Wochenende-Flag
wide$DayOfYear_sin <- sin(2 * pi * wide$DayOfYear / 365)#saisonaler Trend
wide$DayOfYear_cos <- cos(2 * pi * wide$DayOfYear / 365)#kompletter zyklischer Trend

wide <- wide %>%
  mutate(
    diff_MTN_MTS = ifelse(!is.na(MTN) & !is.na(MTS), MTN - MTS, NA)
  )

train <- wide %>%
  filter(!is.na(MTW))

# Random Forest Modell erstellen
mod_rf <- randomForest(
  MTW ~ MTN + MTS + Hour_sin + Hour_cos + Weekday + DayOfYear + DayOfYear_sin + DayOfYear_cos + is_weekend,
  data = train,
  ntree = 500,        # je mehr, desto stabiler ist das Model
  mtry = 3,           
  importance = TRUE   
)
# Modellübersicht -> man kann ableiten, wie wichtig die einzelnen Features waren (also: MTN, MTS, Hour_sin,Weekday, DayOfYear ...)
mod_rf
importance(mod_rf)
# %IncMSE zeigt an, wie stark der Fehler steigt, wenn ein Feature zufällig permutiert wird -> Je höher der Wert, desto wichtiger ist das Feature für die Gesamtvorhersage
# NodePurity sagt strukturbezogen, wie wichtig ein Feature für die Baumaufteilung ist

pred_rf <- predict(mod_rf, newdata = wide)
wide$MTW_filled_rf <- ifelse(
  is.na(wide$MTW),
  pred_rf,
  wide$MTW
)

#RMSE berechnen aus den intern, durch das Modell berechneten MSE
rmse_oob <- sqrt(mod_rf$mse[length(mod_rf$mse)])
rmse_oob # = Werte weichen im Mitel ca.2,59 % von echten Werten ab

#NRMSE berechnet auf der Basis der Spannweite der Daten
nrmse_oob <- rmse_oob / (max(wide$MTW, na.rm = TRUE) - min(wide$MTW, na.rm = TRUE))
nrmse_oob # = Größe des Fehlers im Verhältnis zur Variabilität der Daten - 0,038,  Fehler ist 3,8 % der gesamten Spannweite deiner Daten

#NRMSE berechnet auf der Basis der Standardabweichung der Daten
sd_mtw <- sd(wide$MTW, na.rm = TRUE)
nrmse_sd <- rmse_oob / sd_mtw
nrmse_sd # 0,161 -> Modellfehler ist im Mittel ca. 16,1 % der Standardabweichung der MTM-Daten

# erzeugte Daten wieder in die Originaltabelle einfügen 
mtw_filled_long_RL <- wide %>%
  select(DateTime, MTW_filled_rf) %>%
  rename(relLF_percent = MTW_filled_rf) %>%
  mutate(Logger_ID = "MTW")

mtw_filled_long_renamed <- mtw_filled_long_RL %>%
  rename(relLF_percent_filled = relLF_percent)

all_loggers_filled <- all_loggers_filled %>%
  left_join(
    mtw_filled_long_renamed %>% select(DateTime, Logger_ID, relLF_percent_filled),
    by = c("DateTime", "Logger_ID")
  ) %>%
  mutate(
    relLF_percent = case_when(
      Logger_ID == "MTW" & is.na(relLF_percent) ~ round(relLF_percent_filled, 2),
      TRUE ~ round(relLF_percent, 2)  # auch die übrigen Werte runden
    )
  ) %>%
  select(-relLF_percent_filled)
```

#### MTW Taupunkt

```{r}
# Variable definieren
var <- "Taupunkt_C"

# Datensatz vorbereiten wie vorher
wide <- all_loggers %>%
  select(DateTime, Standort, Logger_ID, all_of(var)) %>%
  filter(Standort == "MT") %>%
  pivot_wider(names_from = Logger_ID,
              values_from = all_of(var)) %>%
  arrange(DateTime)

# Zeitliche Features hinzufügen
wide$Hour <- as.numeric(format(wide$DateTime, "%H"))
wide$Weekday <- as.factor(weekdays(wide$DateTime))
wide$DayOfYear <- as.numeric(format(wide$DateTime, "%j"))
wide$Hour_sin <- sin(2 * pi * wide$Hour / 24)
wide$Hour_cos <- cos(2 * pi * wide$Hour / 24)

wide$is_weekend <- wide$Weekday %in% c("Saturday", "Sunday")#Wochenende-Flag
wide$DayOfYear_sin <- sin(2 * pi * wide$DayOfYear / 365)#saisonaler Trend
wide$DayOfYear_cos <- cos(2 * pi * wide$DayOfYear / 365)#kompletter zyklischer Trend

#wide <- wide %>%
#  mutate(
#    diff_MTN_MTS = ifelse(!is.na(MTN) & !is.na(MTS), MTN - MTS, NA),
#    diff_MTN_MTO = ifelse(!is.na(MTN) & !is.na(MTO), MTN - MTO, NA),
#    diff_MTS_MTO = ifelse(!is.na(MTS) & !is.na(MTO), MTS - MTO, NA)
#  )

train <- wide %>%
  filter(!is.na(MTW))

# Random Forest Modell erstellen
mod_rf <- randomForest(
  MTW ~ MTN + MTS + MTO + Hour_sin + Hour_cos + Weekday + is_weekend + DayOfYear_sin + DayOfYear_cos + DayOfYear,
  data = train,
  ntree = 500,        # je mehr, desto stabiler ist das Model
  mtry = 3,           
  importance = TRUE   
)
# Modellübersicht -> man kann ableiten, wie wichtig die einzelnen Features waren (also: MTN, MTS, Hour_sin,Weekday, DayOfYear ...)
mod_rf
importance(mod_rf)
# %IncMSE zeigt an, wie stark der Fehler steigt, wenn ein Feature zufällig permutiert wird -> Je höher der Wert, desto wichtiger ist das Feature für die Gesamtvorhersage
# NodePurity sagt strukturbezogen, wie wichtig ein Feature für die Baumaufteilung ist

pred_rf <- predict(mod_rf, newdata = wide)
wide$MTW_filled_rf <- ifelse(
  is.na(wide$MTW),
  pred_rf,
  wide$MTW
)

#RMSE berechnen aus den intern, durch das Modell berechneten MSE
rmse_oob <- sqrt(mod_rf$mse[length(mod_rf$mse)])
rmse_oob # = Werte weichen im Mitel ca.0,53 °C von echten Werten ab

#NRMSE berechnet auf der Basis der Spannweite der Daten
nrmse_oob <- rmse_oob / (max(wide$MTW, na.rm = TRUE) - min(wide$MTW, na.rm = TRUE))
nrmse_oob # = Größe des Fehlers im Verhältnis zur Variabilität der Daten - 0,024,  Fehler ist 2,4 % der gesamten Spannweite deiner Daten

#NRMSE berechnet auf der Basis der Standardabweichung der Daten
sd_mtw <- sd(wide$MTW, na.rm = TRUE)
nrmse_sd <- rmse_oob / sd_mtw
nrmse_sd # 0,13 -> Modellfehler ist im Mittel ca. 13 % der Standardabweichung der MTM-Daten

# erzeugte Daten wieder in die Originaltabelle einfügen 
mtw_filled_long_Tau <- wide %>%
  select(DateTime, MTW_filled_rf) %>%
  rename(Taupunkt_C = MTW_filled_rf) %>%
  mutate(Logger_ID = "MTW")

mtw_filled_long_renamed <- mtw_filled_long_Tau %>%
  rename(Taupunkt_C_filled = Taupunkt_C)

all_loggers_filled <- all_loggers_filled %>%
  left_join(
    mtw_filled_long_renamed %>% select(DateTime, Logger_ID, Taupunkt_C_filled),
    by = c("DateTime", "Logger_ID")
  ) %>%
  mutate(
    Taupunkt_C = case_when(
      Logger_ID == "MTW" & is.na(Taupunkt_C) ~ round(Taupunkt_C_filled, 2),
      TRUE ~ round(Taupunkt_C, 2)  # auch die übrigen Werte runden
    )
  ) %>%
  select(-Taupunkt_C_filled)
```

### Meusebach nass

#### MNW Temp_sonne_C

```{r}
# Variable definieren
var1 <- "Temp_sonne_C"
var2 <- "Temp_schatten_C"

# Datensatz vorbereiten (beide Variablen reinholen)
wide <- all_loggers %>%
  select(DateTime, Standort, Logger_ID, all_of(c(var1, var2))) %>%
  filter(Standort == "MN") %>%
  pivot_wider(
    names_from = Logger_ID,
    values_from = all_of(c(var1, var2)),
    names_sep = "_"
  ) %>%
  arrange(DateTime)

# Zeitliche Features hinzufügen
wide$Hour <- as.numeric(format(wide$DateTime, "%H"))
wide$Weekday <- as.factor(weekdays(wide$DateTime))
wide$DayOfYear <- as.numeric(format(wide$DateTime, "%j"))
wide$Hour_sin <- sin(2 * pi * wide$Hour / 24)
wide$Hour_cos <- cos(2 * pi * wide$Hour / 24)
wide$is_weekend <- wide$Weekday %in% c("Saturday", "Sunday")
wide$DayOfYear_sin <- sin(2 * pi * wide$DayOfYear / 365)
wide$DayOfYear_cos <- cos(2 * pi * wide$DayOfYear / 365)

# Differenzen wie bei dir (erweitert)
wide <- wide %>%
  mutate(
    diff_MNN_MNS = ifelse(!is.na(Temp_sonne_C_MNN) & !is.na(Temp_sonne_C_MNS),
                          Temp_sonne_C_MNN - Temp_sonne_C_MNS, NA),
    diff_MNN_MNM = ifelse(!is.na(Temp_sonne_C_MNN) & !is.na(Temp_sonne_C_MNM),
                          Temp_sonne_C_MNN - Temp_sonne_C_MNM, NA),
    diff_MNS_MNM = ifelse(!is.na(Temp_sonne_C_MNS) & !is.na(Temp_sonne_C_MNM),
                          Temp_sonne_C_MNS - Temp_sonne_C_MNM, NA),
    diff_schatten_MNN_MNW = ifelse(!is.na(Temp_schatten_C_MNN) & !is.na(Temp_schatten_C_MNW),
                                  Temp_schatten_C_MNN - Temp_schatten_C_MNW, NA)
  )

# Trainingsdaten
train <- wide %>%
  filter(!is.na(Temp_sonne_C_MNW))

# Random Forest Modell (manuell wie bei dir erweitert)
mod_rf <- randomForest(
  Temp_sonne_C_MNW ~ 
    Temp_sonne_C_MNN + Temp_sonne_C_MNS + Temp_sonne_C_MNM +
    Temp_schatten_C_MNN + Temp_schatten_C_MNW +
    Hour_sin + Hour_cos + Weekday + DayOfYear +
    DayOfYear_sin + DayOfYear_cos + is_weekend +
    diff_MNN_MNS + diff_MNN_MNM + diff_MNS_MNM +
    diff_schatten_MNN_MNW,
  data = train,
  ntree = 500,
  mtry = 3,
  importance = TRUE
)

# Modellübersicht
mod_rf
importance(mod_rf)

# Vorhersage
pred_rf <- predict(mod_rf, newdata = wide)
pred_rf <- round(pred_rf, 2)

wide$MNW_filled_rf <- ifelse(
  is.na(wide$Temp_sonne_C_MNW),
  pred_rf,
  wide$Temp_sonne_C_MNW
)

# RMSE
rmse_oob <- sqrt(mod_rf$mse[length(mod_rf$mse)])
rmse_oob # 1,14 °C

# NRMSE (Spannweite)
nrmse_oob <- rmse_oob / (max(wide$Temp_sonne_C_MNW, na.rm = TRUE) - 
                        min(wide$Temp_sonne_C_MNW, na.rm = TRUE))
nrmse_oob # 0,023 -> 2,3 %

# NRMSE (Standardabweichung)
sd_mnw <- sd(wide$Temp_sonne_C_MNW, na.rm = TRUE)
nrmse_sd <- rmse_oob / sd_mnw
nrmse_sd # 0,158 -> 15,8 %

# Zurück ins Long-Format
mnw_filled_long_Temp_sonne <- wide %>%
  select(DateTime, MNW_filled_rf) %>%
  rename(Temp_sonne_C = MNW_filled_rf) %>%
  mutate(Logger_ID = "MNW")

mnw_filled_long_renamed <- mnw_filled_long_Temp_sonne %>%
  rename(Temp_sonne_C_filled = Temp_sonne_C)

# In Originaldaten zurückführen
all_loggers_filled <- all_loggers_filled %>%
  left_join(
    mnw_filled_long_renamed %>% 
      select(DateTime, Logger_ID, Temp_sonne_C_filled),
    by = c("DateTime", "Logger_ID")
  ) %>%
  mutate(
    Temp_sonne_C = case_when(
      Logger_ID == "MNW" & is.na(Temp_sonne_C) ~ round(Temp_sonne_C_filled, 2),
      TRUE ~ round(Temp_sonne_C, 2)
    )
  ) %>%
  select(-Temp_sonne_C_filled)
```

```{r}
# Variable definieren
var1 <- "Temp_sonne_C"
var2 <- "Temp_schatten_C"

# Datensatz vorbereiten
wide <- all_loggers %>%
  select(DateTime, Standort, Logger_ID, all_of(c(var1, var2))) %>%
  filter(Standort == "MN") %>%
  pivot_wider(
    names_from = Logger_ID,
    values_from = all_of(c(var1, var2)),
    names_sep = "_"
  ) %>%
  arrange(DateTime)

# Zeitliche Features
wide$Hour <- as.numeric(format(wide$DateTime, "%H"))
wide$Weekday <- as.factor(weekdays(wide$DateTime))
wide$DayOfYear <- as.numeric(format(wide$DateTime, "%j"))

wide$Hour_sin <- sin(2 * pi * wide$Hour / 24)
wide$Hour_cos <- cos(2 * pi * wide$Hour / 24)
wide$is_weekend <- wide$Weekday %in% c("Saturday", "Sunday")

wide$DayOfYear_sin <- sin(2 * pi * wide$DayOfYear / 365)
wide$DayOfYear_cos <- cos(2 * pi * wide$DayOfYear / 365)

# Differenzen (angepasst → ohne MNW Schatten)
wide <- wide %>%
  mutate(
    diff_MNN_MNS = ifelse(!is.na(Temp_sonne_C_MNN) & !is.na(Temp_sonne_C_MNS),
                          Temp_sonne_C_MNN - Temp_sonne_C_MNS, NA),
    diff_MNN_MNM = ifelse(!is.na(Temp_sonne_C_MNN) & !is.na(Temp_sonne_C_MNM),
                          Temp_sonne_C_MNN - Temp_sonne_C_MNM, NA),
    diff_MNS_MNM = ifelse(!is.na(Temp_sonne_C_MNS) & !is.na(Temp_sonne_C_MNM),
                          Temp_sonne_C_MNS - Temp_sonne_C_MNM, NA)
  )

# Trainingsdaten
train <- wide %>%
  filter(!is.na(Temp_sonne_C_MNW))

# Random Forest Modell (OHNE Temp_schatten_C_MNW)
mod_rf <- randomForest(
  Temp_sonne_C_MNW ~ 
    Temp_sonne_C_MNN + Temp_sonne_C_MNS + Temp_sonne_C_MNM +
    Temp_schatten_C_MNN +   # bleibt drin (gut!)
    Hour_sin + Hour_cos + Weekday + DayOfYear +
    DayOfYear_sin + DayOfYear_cos + is_weekend +
    diff_MNN_MNS + diff_MNN_MNM + diff_MNS_MNM,
  data = train,
  ntree = 500,
  mtry = 3,
  importance = TRUE
)

# Modellübersicht
mod_rf
importance(mod_rf)

pred_rf <- predict(mod_rf, newdata = wide)
pred_rf <- round(pred_rf, 2)

wide$MNW_filled_rf <- ifelse(
  is.na(wide$Temp_sonne_C_MNW),
  pred_rf,
  wide$Temp_sonne_C_MNW
)

# RMSE
rmse_oob <- sqrt(mod_rf$mse[length(mod_rf$mse)])
rmse_oob

# NRMSE (Spannweite)
nrmse_oob <- rmse_oob / (max(wide$Temp_sonne_C_MNW, na.rm = TRUE) - 
                        min(wide$Temp_sonne_C_MNW, na.rm = TRUE))
nrmse_oob

# NRMSE (Standardabweichung)
sd_mnw <- sd(wide$Temp_sonne_C_MNW, na.rm = TRUE)
nrmse_sd <- rmse_oob / sd_mnw
nrmse_sd

# Zurück ins Long-Format
mnw_filled_long_Temp_sonne <- wide %>%
  select(DateTime, MNW_filled_rf) %>%
  rename(Temp_sonne_C = MNW_filled_rf) %>%
  mutate(Logger_ID = "MNW")

mnw_filled_long_renamed <- mnw_filled_long_Temp_sonne %>%
  rename(Temp_sonne_C_filled = Temp_sonne_C)

# In Originaldaten zurückführen
all_loggers_filled <- all_loggers_filled %>%
  left_join(
    mnw_filled_long_renamed %>% 
      select(DateTime, Logger_ID, Temp_sonne_C_filled),
    by = c("DateTime", "Logger_ID")
  ) %>%
  mutate(
    Temp_sonne_C = case_when(
      Logger_ID == "MNW" & is.na(Temp_sonne_C) ~ round(Temp_sonne_C_filled, 2),
      TRUE ~ round(Temp_sonne_C, 2)
    )
  ) %>%
  select(-Temp_sonne_C_filled)
```

#### MNW Licht_lux

ich bin mir noch nicht sicher welchen Code ich verwende, bei dem einen ist die Zielvariable log-transformiert und bei dem anderen nicht -\> je nachdem ob man relative oder absolute Fehler priorisiert -\> Modellierung relativer Tagesdynamiken (Log-Skala ggf. besser) -\> absolute Werte (z.B. für Lichtbilanz oder Beleuchtungsgrenzen - Originalskala besser)

log transformiertee Code: Abweichung: ca. 3049, nrmse von 0,3, var explained ca. 96% - Problem (hoher nrmse = Zurücktransformation führt zur Verzerrung -\> z.B. hohe Spitzen werden nicht so gut dargestellt ...)

nicht log transformierter Code: Abweichung: ca. 2344 lux, nrmse von 0,23, var explained ca. 69%

```{r}
# Variablen definieren
var1 <- "Licht_lux"
var2 <- "Temp_sonne_C"

# Datensatz vorbereiten
wide <- all_loggers %>%
  select(DateTime, Standort, Logger_ID, all_of(c(var1, var2))) %>%
  filter(Standort == "MN") %>%
  pivot_wider(
    names_from = Logger_ID,
    values_from = all_of(c(var1, var2)),
    names_sep = "_"
  ) %>%
  arrange(DateTime)

# Zeitliche Features hinzufügen
wide$Hour <- as.numeric(format(wide$DateTime, "%H"))
wide$Weekday <- as.factor(weekdays(wide$DateTime))
wide$DayOfYear <- as.numeric(format(wide$DateTime, "%j"))

wide$Hour_sin <- sin(2 * pi * wide$Hour / 24)
wide$Hour_cos <- cos(2 * pi * wide$Hour / 24)

wide$is_weekend <- wide$Weekday %in% c("Saturday", "Sunday")

wide$DayOfYear_sin <- sin(2 * pi * wide$DayOfYear / 365)
wide$DayOfYear_cos <- cos(2 * pi * wide$DayOfYear / 365)

# Tag/Nacht-Flag
wide$is_day <- wide$Hour >= 5 & wide$Hour <= 21

# Clear-Sky / Solar-Proxy
wide$clear_sky <- pmax(0,
  sin(pi * (wide$Hour - 6) / 12)
) * (1 + 0.4 * sin(2 * pi * wide$DayOfYear / 365))

# Verhältnis / Interaktionen nur für relevante Logger
wide$light_ratio_MNN <- ifelse(wide$clear_sky > 0, wide$Licht_lux_MNN / wide$clear_sky, 0)
wide$interaction_MNN <- wide$Licht_lux_MNN * wide$clear_sky
wide$interaction_MNM <- wide$Licht_lux_MNM * wide$clear_sky

# Log-Transformation der Prädiktoren
wide$Licht_lux_MNW_log <- log1p(wide$Licht_lux_MNW)
wide$Licht_lux_MNN_log <- log1p(wide$Licht_lux_MNN)
wide$Licht_lux_MNM_log <- log1p(wide$Licht_lux_MNM)

# Trainingsdaten: nur vollständige Fälle & Tageslicht
train <- wide %>%
  filter(!is.na(Licht_lux_MNW_log) &
         !is.na(Licht_lux_MNN_log) &
         !is.na(Licht_lux_MNM_log) &
         !is.na(Temp_sonne_C_MNN) &
         is_day)

# Random Forest Modell
mod_rf <- randomForest(
  Licht_lux_MNW_log ~ 
    Licht_lux_MNN_log +
    Licht_lux_MNM_log +
    Temp_sonne_C_MNN +
    light_ratio_MNN +
    interaction_MNN +
    interaction_MNM +
    clear_sky +
    is_day + Hour_sin + Hour_cos +
    DayOfYear_sin + DayOfYear_cos,
  data = train,
  ntree = 500,
  mtry = 4,
  importance = TRUE
)

# Modellübersicht
mod_rf
importance(mod_rf)

# Vorhersage (zurück transformieren)
pred_log <- predict(mod_rf, newdata = wide)
pred_rf <- expm1(pred_log)

# Nacht = 0 fix
wide$MNW_filled_rf <- ifelse(
  wide$is_day == FALSE,
  0,
  ifelse(is.na(wide$Licht_lux_MNW), pred_rf, wide$Licht_lux_MNW)
)

# RMSE auf Originalskala
rmse_oob <- sqrt(mean((wide$Licht_lux_MNW[!is.na(wide$Licht_lux_MNW)] - 
                       pred_rf[!is.na(wide$Licht_lux_MNW)])^2))
rmse_oob

# NRMSE (Spannweite)
nrmse_oob <- rmse_oob / (max(wide$Licht_lux_MNW, na.rm = TRUE) - 
                        min(wide$Licht_lux_MNW, na.rm = TRUE))
nrmse_oob

# NRMSE (Standardabweichung)
sd_lux <- sd(wide$Licht_lux_MNW, na.rm = TRUE)
nrmse_sd <- rmse_oob / sd_lux
nrmse_sd

# Zurück ins Long-Format
mnw_filled_long_Licht <- wide %>%
  select(DateTime, MNW_filled_rf) %>%
  rename(Licht_lux = MNW_filled_rf) %>%
  mutate(Logger_ID = "MNW")

mnw_filled_long_renamed <- mnw_filled_long_Licht %>%
  rename(Licht_lux_filled = Licht_lux)

# In Originaldaten zurückführen
all_loggers_filled <- all_loggers_filled %>%
  left_join(
    mnw_filled_long_renamed %>% 
      select(DateTime, Logger_ID, Licht_lux_filled),
    by = c("DateTime", "Logger_ID")
  ) %>%
  mutate(
    Licht_lux = case_when(
      Logger_ID == "MNW" & is.na(Licht_lux) ~ round(Licht_lux_filled, 2),
      TRUE ~ round(Licht_lux, 2)
    )
  ) %>%
  select(-Licht_lux_filled)
```

```{r}
# Variablen definieren
var1 <- "Licht_lux"
var2 <- "Temp_sonne_C"

# Datensatz vorbereiten
wide <- all_loggers %>%
  select(DateTime, Standort, Logger_ID, all_of(c(var1, var2))) %>%
  filter(Standort == "MN") %>%
  pivot_wider(
    names_from = Logger_ID,
    values_from = all_of(c(var1, var2)),
    names_sep = "_"
  ) %>%
  arrange(DateTime)

# Zeitliche Features hinzufügen
wide$Hour <- as.numeric(format(wide$DateTime, "%H"))
wide$Weekday <- as.factor(weekdays(wide$DateTime))
wide$DayOfYear <- as.numeric(format(wide$DateTime, "%j"))

wide$Hour_sin <- sin(2 * pi * wide$Hour / 24)
wide$Hour_cos <- cos(2 * pi * wide$Hour / 24)
wide$is_weekend <- wide$Weekday %in% c("Saturday", "Sunday")
wide$DayOfYear_sin <- sin(2 * pi * wide$DayOfYear / 365)
wide$DayOfYear_cos <- cos(2 * pi * wide$DayOfYear / 365)

# Tag/Nacht-Flag
wide$is_day <- wide$Hour >= 6 & wide$Hour <= 20

# Clear-Sky / Solar-Proxy
wide$clear_sky <- pmax(0,
  sin(pi * (wide$Hour - 6) / 12)
) * (1 + 0.4 * sin(2 * pi * wide$DayOfYear / 365))

# Verhältnis / Interaktionen nur für relevante Logger
wide$light_ratio_MNN <- ifelse(wide$clear_sky > 0, wide$Licht_lux_MNN / wide$clear_sky, 0)
wide$interaction_MNN <- wide$Licht_lux_MNN * wide$clear_sky
wide$interaction_MNM <- wide$Licht_lux_MNM * wide$clear_sky

# **Keine Log-Transformation der Zielvariable mehr**
# Log-Transformation nur für Prädiktoren, falls gewünscht
wide$Licht_lux_MNN_log <- log1p(wide$Licht_lux_MNN)
wide$Licht_lux_MNM_log <- log1p(wide$Licht_lux_MNM)

# Trainingsdaten: nur vollständige Fälle & Tageslicht
train <- wide %>%
  filter(!is.na(Licht_lux_MNW) &
         !is.na(Licht_lux_MNN_log) &
         !is.na(Licht_lux_MNM_log) &
         !is.na(Temp_sonne_C_MNN) &
         is_day)

# Random Forest Modell auf Originalskala
mod_rf <- randomForest(
  Licht_lux_MNW ~ 
    Licht_lux_MNN_log +
    Licht_lux_MNM_log +
    Temp_sonne_C_MNN +
    light_ratio_MNN +
    interaction_MNN +
    interaction_MNM +
    clear_sky +
    is_day + Hour_sin + Hour_cos +
    DayOfYear_sin + DayOfYear_cos,
  data = train,
  ntree = 500,
  mtry = 4,
  importance = TRUE
)

# Modellübersicht
mod_rf
importance(mod_rf)

# Vorhersage (direkt auf Originalskala)
pred_rf <- predict(mod_rf, newdata = wide)

# Nacht = 0 fix
wide$MNW_filled_rf <- ifelse(
  wide$is_day == FALSE,
  0,
  ifelse(is.na(wide$Licht_lux_MNW), pred_rf, wide$Licht_lux_MNW)
)

# RMSE auf Originalskala
rmse_oob <- sqrt(mean((wide$Licht_lux_MNW[!is.na(wide$Licht_lux_MNW)] - 
                       pred_rf[!is.na(wide$Licht_lux_MNW)])^2))
rmse_oob

# NRMSE (Spannweite)
nrmse_oob <- rmse_oob / (max(wide$Licht_lux_MNW, na.rm = TRUE) - 
                        min(wide$Licht_lux_MNW, na.rm = TRUE))
nrmse_oob

# NRMSE (Standardabweichung) 
sd_lux <- sd(wide$Licht_lux_MNW, na.rm = TRUE)
nrmse_sd <- rmse_oob / sd_lux
nrmse_sd

# Zurück ins Long-Format
mnw_filled_long_Licht <- wide %>%
  select(DateTime, MNW_filled_rf) %>%
  rename(Licht_lux = MNW_filled_rf) %>%
  mutate(Logger_ID = "MNW")

mnw_filled_long_renamed <- mnw_filled_long_Licht %>%
  rename(Licht_lux_filled = Licht_lux)

# In Originaldaten zurückführen
all_loggers_filled <- all_loggers_filled %>%
  left_join(
    mnw_filled_long_renamed %>% 
      select(DateTime, Logger_ID, Licht_lux_filled),
    by = c("DateTime", "Logger_ID")
  ) %>%
  mutate(
    Licht_lux = case_when(
      Logger_ID == "MNW" & is.na(Licht_lux) ~ round(Licht_lux_filled, 2),
      TRUE ~ round(Licht_lux, 2)
    )
  ) %>%
  select(-Licht_lux_filled)
```

#### MNW Temp_schatten_C

```{r}
# Variable definieren
var <- "Temp_schatten_C"

# Datensatz vorbereiten wie vorher
wide <- all_loggers %>%
  select(DateTime, Standort, Logger_ID, all_of(var)) %>%
  filter(Standort == "MN") %>%
  pivot_wider(names_from = Logger_ID,
              values_from = all_of(var)) %>%
  arrange(DateTime)

# Zeitliche Features hinzufügen
wide$Hour <- as.numeric(format(wide$DateTime, "%H"))
wide$Weekday <- as.factor(weekdays(wide$DateTime))
wide$DayOfYear <- as.numeric(format(wide$DateTime, "%j"))
wide$Hour_sin <- sin(2 * pi * wide$Hour / 24)
wide$Hour_cos <- cos(2 * pi * wide$Hour / 24)

wide$is_weekend <- wide$Weekday %in% c("Saturday", "Sunday")#Wochenende-Flag
wide$DayOfYear_sin <- sin(2 * pi * wide$DayOfYear / 365)#saisonaler Trend
wide$DayOfYear_cos <- cos(2 * pi * wide$DayOfYear / 365)#kompletter zyklischer Trend

wide <- wide %>%
  mutate(
    diff_MNN_MNS = ifelse(!is.na(MNN) & !is.na(MNS), MNN - MNS, NA),
    diff_MNN_MNS = ifelse(!is.na(MNN) & !is.na(MNS), MNN - MNS, NA),
    diff_MNN_MNO = ifelse(!is.na(MNN) & !is.na(MNO), MNN - MNO, NA),
    diff_MNN_MNM = ifelse(!is.na(MNN) & !is.na(MNM), MNN - MNM, NA),
    diff_MNS_MNO = ifelse(!is.na(MNS) & !is.na(MNO), MNS - MNO, NA),
    diff_MNS_MNM = ifelse(!is.na(MNS) & !is.na(MNM), MNS - MNM, NA),
    diff_MNO_MNM = ifelse(!is.na(MNO) & !is.na(MNM), MNO - MNM, NA)
  )

train <- wide %>%
  filter(!is.na(MNW))

# Random Forest Modell erstellen
mod_rf <- randomForest(
  MNW ~ MNN + MNS + MNM + MNO + Hour_sin + Hour_cos + Weekday + DayOfYear + DayOfYear_sin + DayOfYear_cos + is_weekend + diff_MNN_MNS + diff_MNN_MNO + diff_MNN_MNM + diff_MNS_MNO + diff_MNS_MNM + diff_MNO_MNM,
  data = train,
  ntree = 500,        # je mehr, desto stabiler ist das Model
  mtry = 3,           
  importance = TRUE   
)

 # Modellübersicht -> man kann ableiten, wie wichtig die einzelnen Features waren (also: MTN, MTS, Hour_sin,Weekday, DayOfYear ...)
mod_rf
importance(mod_rf)
# %IncMSE zeigt an, wie stark der Fehler steigt, wenn ein Feature zufällig 

pred_rf <- predict(mod_rf, newdata = wide)
pred_rf <- round(pred_rf, 2)
wide$MNW_filled_rf <- ifelse(
  is.na(wide$MNW),
  pred_rf,
  wide$MNW
)

#RMSE berechnen aus den intern, durch das Modell berechneten MSE
rmse_oob <- sqrt(mod_rf$mse[length(mod_rf$mse)])
rmse_oob # = Werte weichen im Mitel ca.0,25 °C von echten Werten ab

#NRMSE berechnet auf der Basis der Spannweite der Daten
nrmse_oob <- rmse_oob / (max(wide$MNW, na.rm = TRUE) - min(wide$MNW, na.rm = TRUE))
nrmse_oob # = Größe des Fehlers im Verhältnis zur Variabilität der Daten - 0,008,  Fehler ist 0,8 % der gesamten Spannweite deiner Daten

#NRMSE berechnet auf der Basis der Standardabweichung der Daten
sd_mnw <- sd(wide$MNW, na.rm = TRUE)
nrmse_sd <- rmse_oob / sd_mnw
nrmse_sd # 0,049 -> Modellfehler ist im Mittel ca. 4,9 % der Standardabweichung der MTM-Daten

# erzeugte Daten wieder in die Originaltabelle einfügen 
mnw_filled_long_Temp_schatten <- wide %>%
  select(DateTime, MNW_filled_rf) %>%
  rename(Temp_schatten_C = MNW_filled_rf) %>%
  mutate(Logger_ID = "MNW")

mnw_filled_long_renamed <- mnw_filled_long_Temp_schatten %>%
  rename(Temp_schatten_C_filled = Temp_schatten_C)

all_loggers_filled <- all_loggers_filled %>%
  left_join(
    mnw_filled_long_renamed %>% select(DateTime, Logger_ID, Temp_schatten_C_filled),
    by = c("DateTime", "Logger_ID")
  ) %>%
  mutate(
    Temp_schatten_C = case_when(
      Logger_ID == "MNW" & is.na(Temp_schatten_C) ~ round(Temp_schatten_C_filled, 2),
      TRUE ~ round(Temp_schatten_C, 2)  # auch die übrigen Werte runden
    )
  ) %>%
  select(-Temp_schatten_C_filled)
```

#### MNW Taupunkt

```{r}
# Variable definieren
var <- "Taupunkt_C"

# Datensatz vorbereiten wie vorher
wide <- all_loggers %>%
  select(DateTime, Standort, Logger_ID, all_of(var)) %>%
  filter(Standort == "MN") %>%
  pivot_wider(names_from = Logger_ID,
              values_from = all_of(var)) %>%
  arrange(DateTime)

# Zeitliche Features hinzufügen
wide$Hour <- as.numeric(format(wide$DateTime, "%H"))
wide$Weekday <- as.factor(weekdays(wide$DateTime))
wide$DayOfYear <- as.numeric(format(wide$DateTime, "%j"))
wide$Hour_sin <- sin(2 * pi * wide$Hour / 24)
wide$Hour_cos <- cos(2 * pi * wide$Hour / 24)

wide$is_weekend <- wide$Weekday %in% c("Saturday", "Sunday")#Wochenende-Flag
wide$DayOfYear_sin <- sin(2 * pi * wide$DayOfYear / 365)#saisonaler Trend
wide$DayOfYear_cos <- cos(2 * pi * wide$DayOfYear / 365)#kompletter zyklischer Trend

train <- wide %>%
  filter(!is.na(MNW))

# Random Forest Modell erstellen
mod_rf <- randomForest(
  MNW ~ MNN + MNS + MNM + MNO + Hour_sin + Hour_cos + Weekday + DayOfYear + DayOfYear_sin + DayOfYear_cos + is_weekend,
  data = train,
  ntree = 500,        # je mehr, desto stabiler ist das Model
  mtry = 3,           
  importance = TRUE   
)

 # Modellübersicht -> man kann ableiten, wie wichtig die einzelnen Features waren (also: MTN, MTS, Hour_sin,Weekday, DayOfYear ...)
mod_rf
importance(mod_rf)
# %IncMSE zeigt an, wie stark der Fehler steigt, wenn ein Feature zufällig 

pred_rf <- predict(mod_rf, newdata = wide)
pred_rf <- round(pred_rf, 2)
wide$MNW_filled_rf <- ifelse(
  is.na(wide$MNW),
  pred_rf,
  wide$MNW
)

#RMSE berechnen aus den intern, durch das Modell berechneten MSE
rmse_oob <- sqrt(mod_rf$mse[length(mod_rf$mse)])
rmse_oob # = Werte weichen im Mitel ca.0,334 °C von echten Werten ab

#NRMSE berechnet auf der Basis der Spannweite der Daten
nrmse_oob <- rmse_oob / (max(wide$MNW, na.rm = TRUE) - min(wide$MNW, na.rm = TRUE))
nrmse_oob # = Größe des Fehlers im Verhältnis zur Variabilität der Daten - 0,015,  Fehler ist 1,5 % der gesamten Spannweite deiner Daten

#NRMSE berechnet auf der Basis der Standardabweichung der Daten
sd_mnw <- sd(wide$MNW, na.rm = TRUE)
nrmse_sd <- rmse_oob / sd_mnw
nrmse_sd # 0,080 -> Modellfehler ist im Mittel ca. 8,0 % der Standardabweichung der MTM-Daten

# erzeugte Daten wieder in die Originaltabelle einfügen 
mnw_filled_long_Tau <- wide %>%
  select(DateTime, MNW_filled_rf) %>%
  rename(Taupunkt_C = MNW_filled_rf) %>%
  mutate(Logger_ID = "MNW")

mnw_filled_long_renamed <- mnw_filled_long_Tau %>%
  rename(Taupunkt_C_filled = Taupunkt_C)

all_loggers_filled <- all_loggers_filled %>%
  left_join(
    mnw_filled_long_renamed %>% select(DateTime, Logger_ID, Taupunkt_C_filled),
    by = c("DateTime", "Logger_ID")
  ) %>%
  mutate(
    Taupunkt_C = case_when(
      Logger_ID == "MNW" & is.na(Taupunkt_C) ~ round(Taupunkt_C_filled, 2),
      TRUE ~ round(Taupunkt_C, 2)  # auch die übrigen Werte runden
    )
  ) %>%
  select(-Taupunkt_C_filled)
```

#### MNW Relative Luftfeuchtigkeit

```{r}
# Variable definieren
var <- "relLF_percent"

# Datensatz vorbereiten wie vorher
wide <- all_loggers %>%
  select(DateTime, Standort, Logger_ID, all_of(var)) %>%
  filter(Standort == "MN") %>%
  pivot_wider(names_from = Logger_ID,
              values_from = all_of(var)) %>%
  arrange(DateTime)

# Zeitliche Features hinzufügen
wide$Hour <- as.numeric(format(wide$DateTime, "%H"))
wide$Weekday <- as.factor(weekdays(wide$DateTime))
wide$DayOfYear <- as.numeric(format(wide$DateTime, "%j"))
wide$Hour_sin <- sin(2 * pi * wide$Hour / 24)
wide$Hour_cos <- cos(2 * pi * wide$Hour / 24)

wide$is_weekend <- wide$Weekday %in% c("Saturday", "Sunday")#Wochenende-Flag
wide$DayOfYear_sin <- sin(2 * pi * wide$DayOfYear / 365)#saisonaler Trend
wide$DayOfYear_cos <- cos(2 * pi * wide$DayOfYear / 365)#kompletter zyklischer Trend

train <- wide %>%
  filter(!is.na(MNW))

# Random Forest Modell erstellen
mod_rf <- randomForest(
  MNW ~ MNN + MNS + MNM + MNO + Hour_sin + Hour_cos + Weekday + DayOfYear + DayOfYear_sin + DayOfYear_cos + is_weekend,
  data = train,
  ntree = 500,        # je mehr, desto stabiler ist das Model
  mtry = 3,           
  importance = TRUE   
)

 # Modellübersicht -> man kann ableiten, wie wichtig die einzelnen Features waren (also: MTN, MTS, Hour_sin,Weekday, DayOfYear ...)
mod_rf
importance(mod_rf)
# %IncMSE zeigt an, wie stark der Fehler steigt, wenn ein Feature zufällig 

pred_rf <- predict(mod_rf, newdata = wide)
pred_rf <- round(pred_rf, 2)
wide$MNW_filled_rf <- ifelse(
  is.na(wide$MNW),
  pred_rf,
  wide$MNW
)

#RMSE berechnen aus den intern, durch das Modell berechneten MSE
rmse_oob <- sqrt(mod_rf$mse[length(mod_rf$mse)])
rmse_oob # = Werte weichen im Mitel ca.1,5 % von echten Werten ab

#NRMSE berechnet auf der Basis der Spannweite der Daten
nrmse_oob <- rmse_oob / (max(wide$MNW, na.rm = TRUE) - min(wide$MNW, na.rm = TRUE))
nrmse_oob # = Größe des Fehlers im Verhältnis zur Variabilität der Daten - 0,023,  Fehler ist 2,3 % der gesamten Spannweite deiner Daten

#NRMSE berechnet auf der Basis der Standardabweichung der Daten
sd_mnw <- sd(wide$MNW, na.rm = TRUE)
nrmse_sd <- rmse_oob / sd_mnw
nrmse_sd # 0,098 -> Modellfehler ist im Mittel ca. 9,8 % der Standardabweichung der MTM-Daten

# erzeugte Daten wieder in die Originaltabelle einfügen 
mnw_filled_long_LF <- wide %>%
  select(DateTime, MNW_filled_rf) %>%
  rename(relLF_percent = MNW_filled_rf) %>%
  mutate(Logger_ID = "MNW")

mnw_filled_long_renamed <- mnw_filled_long_LF %>%
  rename(relLF_percent_filled = relLF_percent)

all_loggers_filled <- all_loggers_filled %>%
  left_join(
    mnw_filled_long_renamed %>% select(DateTime, Logger_ID, relLF_percent_filled),
    by = c("DateTime", "Logger_ID")
  ) %>%
  mutate(
    relLF_percent = case_when(
      Logger_ID == "MNW" & is.na(relLF_percent) ~ round(relLF_percent_filled, 2),
      TRUE ~ round(relLF_percent, 2)  # auch die übrigen Werte runden
    )
  ) %>%
  select(-relLF_percent_filled)
```

## 4.3 Erzeugte Daten auf Vollständigkeit überprüfen und als Exceltabelle abspeichern  

das Durchlaufen des Codes dauert sonst zu lange

```{r}
# Sind NA´s vorhanden 
any(is.na(all_loggers_filled))
sum(is.na(all_loggers_filled))
colSums(is.na(all_loggers_filled))
all_loggers_filled[!complete.cases(all_loggers_filled), ]

all_loggers_filled %>%
  group_by(Logger_ID) %>%
  summarise(NA_count = sum(is.na(Temp_sonne_C)))

fd <- all_loggers_filled %>%
  pivot_longer(
    cols = c(Licht_lux, Temp_sonne_C, Temp_schatten_C),
    names_to = "Variable",
    values_to = "Wert"
  ) %>%
  filter(is.na(Wert)) %>%
  arrange(Logger_ID, Variable, DateTime)
```

```{r}
install.packages("writexl")
library(writexl)

# Tabelle als Excel speichern
write_xlsx(all_loggers_filled, path = "all_loggers_filled.xlsx")


# ggf nochmal neu abspeichern, nachdem mnw 
```
