---
title: "Datenanalyse_Logger"
format: html
editor: visual
---

# 1 genutzte Packages

```{r}
#library(tidyverse)
library(dplyr)
library(lubridate)
library(tidyr)
library(ggplot2)
library(ranger)
```

# 2 Daten einlesen

## 2.1 Licht und Temperatur (außen)

```{r}
#Lichtenau
LM_lt <- read.csv("Licht-und-Temperatur-aussen/Lichtenau Mitte 2025-11-04 18_39_12 CET.csv")
LO_lt <- read.csv("Licht-und-Temperatur-aussen/Lichtenau Ost 2025-10-02 14_50_43 CEST.csv")
LW_lt <- read.csv("Licht-und-Temperatur-aussen/Lichtenau West 2025-11-04 18_36_30 CET.csv")
LN_lt <- read.csv("Licht-und-Temperatur-aussen/Lichtenau Nord 2025-10-02 14_52_52 CEST.csv")
LS_lt <- read.csv("Licht-und-Temperatur-aussen/Lichtenau Süd 2025-10-02 14_51_42 CEST.csv")
#Meusebach trocken
MTM_lt <- read.csv("Licht-und-Temperatur-aussen/Meusebach trock Mitt 2025-11-04 10_33_23 CET.csv")
MTO_lt <- read.csv("Licht-und-Temperatur-aussen/Meusebach trock Ost 2025-11-04 10_42_29 CET.csv")
MTW_lt <- read.csv("Licht-und-Temperatur-aussen/Meusebach trock West 2025-10-02 14_56_44 CEST.csv")
MTN_lt <- read.csv("Licht-und-Temperatur-aussen/Meusebach trock Nord 2025-11-04 10_34_51 CET.csv")
MTS_lt<- read.csv("Licht-und-Temperatur-aussen/Meusebach trock Süd 2025-10-02 14_54_52 CEST.csv")
#Meusebach nass
MNM_lt <- read.csv("Licht-und-Temperatur-aussen/Meusebach nass Mitte 2025-11-04 11_37_40 CET.csv")
MNO_lt <- read.csv("Licht-und-Temperatur-aussen/Meusebach nass Ost  2025-10-02 14_55_48 CEST.csv")
MNW_lt <- read.csv("Licht-und-Temperatur-aussen/Meusebach nass West 2025-11-04 11_33_52 CET.csv")
MNN_lt <- read.csv("Licht-und-Temperatur-aussen/Meusebach nass Nord 2025-10-02 14_53_40 CEST.csv")
MNS_lt <- read.csv("Licht-und-Temperatur-aussen/Meusebach nass Süd 2025-11-04 11_35_49 CET.csv")
```

## 2.2 Temperatur und Luftfeuchte (innen)

```{r}
#Lichtenau
LM_th <- read.csv("Luftfeuchte-und-Temperatur-innen/Lichtenau Mitte  2025-11-04 14_05_01 CET.csv")
LO_th <- read.csv("Luftfeuchte-und-Temperatur-innen/Lichtenau Ost 2025-10-02 14_47_35 CEST.csv")
LW_th <- read.csv("Luftfeuchte-und-Temperatur-innen/Lichtenau West 2025-11-04 14_05_41 CET.csv")
LN_th <- read.csv("Luftfeuchte-und-Temperatur-innen/Lichtenau Nord 2025-10-02 14_47_08 CEST.csv")
LS_th <- read.csv("Luftfeuchte-und-Temperatur-innen/Lichtenau Süd 2025-10-02 14_46_44 CEST.csv")
#Meusebach trocken
MTM_th <- read.csv("Luftfeuchte-und-Temperatur-innen/Meusebach trock Mitt 2025-11-04 10_30_53 CET.csv")
MTO_th <- read.csv("Luftfeuchte-und-Temperatur-innen/Meusebach trock Ost 2025-11-04 10_31_49 CET.csv")
MTW_th <- read.csv("Luftfeuchte-und-Temperatur-innen/Meusebach trock West 2025-10-02 14_45_08 CEST.csv")
MTN_th <- read.csv("Luftfeuchte-und-Temperatur-innen/Meusebach trock Nord 2025-11-04 10_32_27 CET.csv")
MTS_th <- read.csv("Luftfeuchte-und-Temperatur-innen/Meusebach trock Süd 2025-10-02 14_43_36 CEST.csv")
#Meusebach nass
MNM_th <- read.csv("Luftfeuchte-und-Temperatur-innen/Meusebach nass Mitte 2025-11-04 11_36_57 CET.csv")
MNO_th <- read.csv("Luftfeuchte-und-Temperatur-innen/Meusebach nass Ost 2025-10-02 14_45_34 CEST.csv")
MNW_th <- read.csv("Luftfeuchte-und-Temperatur-innen/Meusebach nass West 2025-11-04 11_33_09 CET.csv")
MNN_th <- read.csv("Luftfeuchte-und-Temperatur-innen/Meusebach nass Nord 2025-10-02 14_45_57 CEST.csv")
MNS_th <- read.csv("Luftfeuchte-und-Temperatur-innen/Meusebach nass Süd 2025-11-04 11_35_14 CET.csv")
```

# 3 Daten bereinigen und strukturieren

```{r}
#| label: long date conversion
#Datumsformat umwandeln
LM_lt$DateTime <- mdy_hms(LM_lt$Date.Time..CEST.CET.)
LM_th$DateTime <- mdy_hms(LM_th$Date.Time..CEST.CET.)
LO_lt$DateTime <- mdy_hms(LO_lt$Date.Time..CEST.)
LO_th$DateTime <- mdy_hms(LO_th$Date.Time..CEST.)
LW_lt$DateTime <- mdy_hms(LW_lt$Date.Time..CEST.CET.)
LW_th$DateTime <- mdy_hms(LW_th$Date.Time..CEST.CET.)
LN_lt$DateTime <- mdy_hms(LN_lt$Date.Time..CEST.)
LN_th$DateTime <- mdy_hms(LN_th$Date.Time..CEST.)
LS_lt$DateTime <- mdy_hms(LS_lt$Date.Time..CEST.)
LS_th$DateTime <- mdy_hms(LS_th$Date.Time..CEST.)

MTM_lt$DateTime <- mdy_hms(MTM_lt$Date.Time..CEST.CET.)
MTM_th$DateTime <- mdy_hms(MTM_th$Date.Time..CEST.CET.)
MTO_lt$DateTime <- mdy_hms(MTO_lt$Date.Time..CEST.CET.)
MTO_th$DateTime <- mdy_hms(MTO_th$Date.Time..CEST.CET.)
MTW_lt$DateTime <- mdy_hms(MTW_lt$Date.Time..CEST.)
MTW_th$DateTime <- mdy_hms(MTW_th$Date.Time..CEST.)
MTN_lt$DateTime <- mdy_hms(MTN_lt$Date.Time..CEST.CET.)
MTN_th$DateTime <- mdy_hms(MTN_th$Date.Time..CEST.CET.)
MTS_lt$DateTime <- mdy_hms(MTS_lt$Date.Time..CEST.)
MTS_th$DateTime <- mdy_hms(MTS_th$Date.Time..CEST.)

MNM_lt$DateTime <- mdy_hms(MNM_lt$Date.Time..CEST.CET.)
MNM_th$DateTime <- mdy_hms(MNM_th$Date.Time..CEST.CET.)
MNO_lt$DateTime <- mdy_hms(MNO_lt$Date.Time..CEST.)
MNO_th$DateTime <- mdy_hms(MNO_th$Date.Time..CEST.)
MNW_lt$DateTime <- mdy_hms(MNW_lt$Date.Time..CEST.)
MNW_th$DateTime <- mdy_hms(MNW_th$Date.Time..CEST.)
MNN_lt$DateTime <- mdy_hms(MNN_lt$Date.Time..CEST.)
MNN_th$DateTime <- mdy_hms(MNN_th$Date.Time..CEST.)
MNS_lt$DateTime <- mdy_hms(MNS_lt$Date.Time..CEST.CET.)
MNS_th$DateTime <- mdy_hms(MNS_th$Date.Time..CEST.CET.)
```

```{r}
# Tabellen beider Logger pro Standort zusammenführen
#einige Variablen in den Originaltabellen brauchen wir nicht mehr, daher bauen wir eine cleane Tabelle, die nur analyserelevante Daten beinhaltet
LM_lt_clean <- LM_lt %>%
  select(
    DateTime,
    Temp_sonne = Temperature.....C.,
    Licht_lux  = Light....lux.
  )

LM_th_clean <- LM_th %>%
  select(
    DateTime,
    Temp_schatten = Temperature.....C.,
    relLF         = RH......,
    Taupunkt      = Dew.Point.....C.
  )
# Zusammenführen der beiden Tabellen vom gleichen Standort mit join
LM <- full_join(LM_lt_clean,LM_th_clean,by = "DateTime")
# Einfügen einer Loggerkennung, Standortkennnung und Logger ID
LM <- LM %>%
  mutate(
    Standort = "L",
    Logger   = "M",
    Logger_ID = "LM"
  )
summary(LM)
str(LM)
```

```{r}
#zum Zusammenführen der Tabellen wurde die folgende Fuktion erstellt

join_loggers <- function(df_lt, df_th, standort, logger) {

  # cleane Tabellen erstellen, weil in Originaltabellen einiges irrelevantes drin
  lt_clean <- df_lt %>%
    select(
      DateTime,
      Temp_sonne_C = Temperature.....C.,
      Licht_lux  = Light....lux.
    )

  th_clean <- df_th %>%
    select(
      DateTime,
      Temp_schatten_C = Temperature.....C.,
      relLF_percent         = RH......,
      Taupunkt_C      = Dew.Point.....C.
    )

  # join
  full_join(lt_clean, th_clean, by = "DateTime") %>%
    mutate(
      Standort  = standort,
      Logger    = logger,
      Logger_ID = paste0(standort, logger)
    )
}
```

```{r}
#Lichtenau Mitte
LM <- join_loggers(
  df_lt    = LM_lt,
  df_th    = LM_th,
  standort = "L",
  logger   = "M"
)
#Lichtenau Ost
LO <- join_loggers(
  df_lt    = LO_lt,
  df_th    = LO_th,
  standort = "L",
  logger   = "O"
)
#Lichtenau West
LW <- join_loggers(
  df_lt    = LW_lt,
  df_th    = LW_th,
  standort = "L",
  logger   = "W"
)
#Lichtenau Nord
LN <- join_loggers(
  df_lt    = LN_lt,
  df_th    = LN_th,
  standort = "L",
  logger   = "N"
)
#Lichtenau Süd
LS <- join_loggers(
  df_lt    = LS_lt,
  df_th    = LS_th,
  standort = "L",
  logger   = "S"
)
#Meusebach trocken Mitte
MTM <- join_loggers(
  df_lt    = MTM_lt,
  df_th    = MTM_th,
  standort = "MT",
  logger   = "M"
)
#Meusebach trocken Ost
MTO <- join_loggers(
  df_lt    = MTO_lt,
  df_th    = MTO_th,
  standort = "MT",
  logger   = "O"
)
#Meusebach trocken West
MTW <- join_loggers(
  df_lt    = MTW_lt,
  df_th    = MTW_th,
  standort = "MT",
  logger   = "W"
)
#Meusebach trocken Nord
MTN <- join_loggers(
  df_lt    = MTN_lt,
  df_th    = MTN_th,
  standort = "MT",
  logger   = "N"
)
#Meusebach trocken Süd
MTS <- join_loggers(
  df_lt    = MTS_lt,
  df_th    = MTS_th,
  standort = "MT",
  logger   = "S"
)
#Meusebach nass Mitte
MNM <- join_loggers(
  df_lt    = MNM_lt,
  df_th    = MNM_th,
  standort = "MN",
  logger   = "M"
)
#Meusebach nass Ost
MNO <- join_loggers(
  df_lt    = MNO_lt,
  df_th    = MNO_th,
  standort = "MN",
  logger   = "O"
)
#Meusebach nass West
MNW <- join_loggers(
  df_lt    = MNW_lt,
  df_th    = MNW_th,
  standort = "MN",
  logger   = "W"
)
#Meusebach nass Nord
MNN <- join_loggers(
  df_lt    = MNN_lt,
  df_th    = MNN_th,
  standort = "MN",
  logger   = "N"
)
#Meusebach nass Süd
MNS <- join_loggers(
  df_lt    = MNS_lt,
  df_th    = MNS_th,
  standort = "MN",
  logger   = "S"
)
```

```{r}
# alle Daten vor dem 08.05.2025 00:00 Uhr entfernen
# alle Daten nach dem 30.9.2025 23:50 Uhr entfernen
cutoff_start <- as.POSIXct("2025-05-08 00:00:00", tz="UTC")
cutoff_end   <- as.POSIXct("2025-09-30 23:50:00", tz="UTC")

logger_names <- c("LM", "LO", "LW", "LN", "LS", "MTM", "MTO", "MTW", "MTN", "MTS", "MNM", "MNO", "MNW", "MNN", "MNS")

for (logger in logger_names) {
  assign(logger, get(logger) %>% 
           filter(DateTime >= cutoff_start & DateTime <= cutoff_end))
}
```

hier fehlt noch die überprüfung, ob bei der NA entfernung sachen gelöscht wurde, die eigentlich drin sien sollten, also zb wo ein logger mal aus versehen nur temp aufgezeichnet hat, aber nicht die lichtinitensität. ich denke, man könnte einfach schauen, wo die NAs sind und wenn sie nur am ende sind, dann sollte alles gut sein. wenn es NAs irgendwo mittendrin gibt, dann nicht!

```{r}
#entfernen von Zeilen ohne Messwerte (entstanden durch Auslesen der Logger)
messwert_spalten <- c("Temp_sonne_C", "Licht_lux", "Temp_schatten_C", "relLF_percent", "Taupunkt_C")

for (logger in logger_names) {
 # Tabelle holen, filtern, wieder zurückschreiben
  assign(logger, get(logger) %>% 
           filter(!if_all(all_of(messwert_spalten), is.na)))
}

```

```{r}
#Zusammenführen als Masterdatensatz
all_loggers <- bind_rows(lapply(logger_names, get))
str(all_loggers)

```

# 4 Fehlende Daten per Korrelation/ Modell erzeugen

Identifizieren der fehlenden Daten, Raster erstellen mit allen vorhandene und fehlenden Daten (wenn eine Messgröße nicht durch den Logger gemessen wurde, existiert die entsprechende Zeile einfach nicht –\> durch den nachfolgenden Code werden diese Zeilen hinzugefügt)

```{r}
# Zeitspalte korrekt formatieren
all_loggers1 <- all_loggers %>%
  mutate(DateTime = as.POSIXct(DateTime, format="%Y-%m-%d %H:%M:%S", tz="UTC")) %>%
  filter(DateTime >= as.POSIXct("2025-05-08 00:00:00", tz="UTC") &
         DateTime <= as.POSIXct("2025-09-30 23:59:59", tz="UTC"))

# Alle Logger und Standorte explizit bestimmen
logger_list <- all_loggers1 %>% 
  distinct(Standort, Logger, Logger_ID)

# Zeitreihe erstellen: alle 10 Minuten vom 08.05 bis 30.09.2025
zeitpunkte <- seq(
  from = as.POSIXct("2025-05-08 00:00:00", tz = "UTC"),
  to   = as.POSIXct("2025-09-30 23:50:00", tz = "UTC"),
  by   = "10 min"
)

# Kreuzprodukt
voller_raster <- tidyr::crossing(logger_list, zeitpunkte)
voller_raster <- voller_raster %>%
  rename(DateTime = zeitpunkte)

# Originaldaten einfügen
all_loggers_complete <- voller_raster %>% left_join(all_loggers1, by = c("Standort", "Logger", "Logger_ID", "DateTime"))

# Fehlende Werte pro Zeile zählen (mindestens eine Messgröße fehlt)
fehlende_zeitpunkte <- all_loggers_complete %>%
  mutate(Anzahl_NA = rowSums(is.na(select(., Temp_sonne_C, Licht_lux, Temp_schatten_C,
                                         relLF_percent, Taupunkt_C)))) %>%
  filter(Anzahl_NA > 0)  # Zeilen, bei denen mindestens eine Messgröße fehlt

# Zusammenfassung pro Logger und Standort
fehlende_werte_summary <- fehlende_zeitpunkte %>%
  group_by(Standort, Logger, Logger_ID) %>%
  summarise(
    Temp_sonne_C_missing    = sum(is.na(Temp_sonne_C)),
    Licht_lux_missing       = sum(is.na(Licht_lux)),
    Temp_schatten_C_missing = sum(is.na(Temp_schatten_C)),
    relLF_percent_missing   = sum(is.na(relLF_percent)),
    Taupunkt_C_missing      = sum(is.na(Taupunkt_C)),
    Gesamt_fehlend          = n(),   # alle Zeilen mit mindestens einem fehlenden Wert
    .groups = "drop"
  ) %>%
  arrange(Standort, Logger, Logger_ID)
```

Korrelation - welche der fehlenden Messwerte sind mit welchen vorhandenen am stärksten korreliert

```{r}
df <- all_loggers %>%
  filter(
    Logger_ID == "MTM",
    Standort == "MT"
  ) %>%
  select(
    Temp_sonne_C,
    Temp_schatten_C,
    relLF_percent,
    Taupunkt_C,
    Licht_lux
  ) %>%
  na.omit()

cor_mat <- cor(df)
round(cor_mat, 2)

```

```{r}
# Standort MN filtern
#df_mn <- all_loggers %>%
#  filter(Standort == "MN")

# Standort MT filtern
df_mt <- all_loggers %>%
  filter(Standort == "MT")

# Wide-Format erzeugen
df_wide <- df_mt %>%
  pivot_wider(
    id_cols = DateTime,
    names_from = Logger_ID,
    values_from = c(
      Temp_sonne_C,
      Temp_schatten_C,
      relLF_percent,
      Taupunkt_C,
      Licht_lux
    )
  )

# Ziel-Logger festlegen
target <- "MTM"

# Alle anderen Logger automatisch bestimmen
logger_ids <- unique(df_mt$Logger_ID)
logger_ids <- logger_ids[logger_ids != target]

# Korrelation berechnen
cor_results <- lapply(logger_ids, function(id){

  data.frame(
    Logger = id,
    cor_temp_out = cor(
      df_wide[[paste0("Temp_sonne_C_", target)]],
      df_wide[[paste0("Temp_sonne_C_", id)]],
      use = "complete.obs"
    ),
    cor_temp_in = cor(
      df_wide[[paste0("Temp_schatten_C_", target)]],
      df_wide[[paste0("Temp_schatten_C_", id)]],
      use = "complete.obs"
    ),
    cor_rh = cor(
      df_wide[[paste0("relLF_percent_", target)]],
      df_wide[[paste0("relLF_percent_", id)]],
      use = "complete.obs"
    ),
    cor_tau = cor(
      df_wide[[paste0("Taupunkt_C_", target)]],
      df_wide[[paste0("Taupunkt_C_", id)]],
      use = "complete.obs"
    ),
    cor_lux = cor(
      df_wide[[paste0("Licht_lux_", target)]],
      df_wide[[paste0("Licht_lux_", id)]],
      use = "complete.obs"
    )
  )

}) %>%
  bind_rows()

cor_results
```

```{r}
vars <- c(
  "Temp_sonne_C",
  "Temp_schatten_C",
  "relLF_percent",
  "Taupunkt_C",
  "Licht_lux"
)

target <- "MTW"
other_loggers <- unique(df_mt$Logger_ID)

result <- list()

for(logger in other_loggers){

  comb <- expand.grid(
    MTW_var = vars,
    Other_var = vars
  )

  comb$Other_Logger <- logger

  comb$correlation <- mapply(function(v1, v2){

    cor(
      df_wide[[paste0(v1,"_",target)]],
      df_wide[[paste0(v2,"_",logger)]],
      use = "complete.obs"
    )

  }, comb$MTW_var, comb$Other_var)

  result[[logger]] <- comb
}

cross_logger_cor <- bind_rows(result)

cross_logger_cor

#library(writexl)
#write_xlsx(cross_logger_cor, "cross_logger_cor.xlsx")
```

# 5 Ranger 

## MTM

#### MTM Temp_Sonne_C

```{r}
# Variable definieren
var <- "Temp_sonne_C"

# Datensatz vorbereiten
wide <- all_loggers %>%
  select(DateTime, Standort, Logger_ID, all_of(var)) %>%
  filter(Standort == "MT") %>%
  pivot_wider(
    names_from = Logger_ID,
    values_from = all_of(var)
  ) %>%
  arrange(DateTime)

# Zeitliche Features hinzufügen
wide$Hour <- as.numeric(format(wide$DateTime, "%H"))
wide$DayOfYear <- as.numeric(format(wide$DateTime, "%j"))
wide$Hour_sin <- sin(2 * pi * wide$Hour / 24)
wide$Hour_cos <- cos(2 * pi * wide$Hour / 24)
wide$DayOfYear_sin <- sin(2 * pi * wide$DayOfYear / 365) # saisonaler Trend
wide$DayOfYear_cos <- cos(2 * pi * wide$DayOfYear / 365) # kompletter zyklischer Trend

# Temperatur-Zyklus
wide$temp_cycle <- sin(pi * (wide$Hour - 6) / 12)
wide$temp_cycle <- pmax(-1, wide$temp_cycle)
wide$temp_cycle_season <- wide$temp_cycle * (1 + 0.3 * sin(2 * pi * wide$DayOfYear / 365))

# Trainingsdaten 
train <- wide %>%
  filter(!is.na(MTM))

# Ranger Modell erstellen
mod_ranger <- ranger(
  formula = MTM ~ MTN + MTS + MTO + Hour_sin + Hour_cos + DayOfYear + 
            DayOfYear_sin + DayOfYear_cos + temp_cycle_season,
  data = train,
  num.trees = 500, # je mehr, desto stabiler ist das Model
  mtry = 3,
  importance = "permutation",
  seed = 42
)

# Modellübersicht -> man kann ableiten, wie wichtig die einzelnen Features waren (also: MTN, MTS, Hour_sin, DayOfYear ...)
mod_ranger
mod_ranger$variable.importance
# %IncMSE zeigt an, wie stark der Fehler steigt, wenn ein Feature zufällig permutiert wird -> Je höher der Wert, desto wichtiger ist das Feature für die Gesamtvorhersage
# NodePurity sagt strukturbezogen, wie wichtig ein Feature für die Baumaufteilung ist

# Vorhersage
pred_ranger <- predict(mod_ranger, data = wide)$predictions
wide$MTM_filled_ranger <- ifelse(
  is.na(wide$MTM),
  pred_ranger,
  wide$MTM
)

# ----------------------------
# Unabhängige Testung der Vorhersagegenauigkeit
set.seed(42)
valid_idx <- which(!is.na(wide$MTM)) # nur echte Messwerte
n_reps <- 5
rmse_vals <- numeric(n_reps)

for(i in 1:n_reps){
  
  # Zufällig 20% als Testdaten
  test_idx <- sample(valid_idx, size = floor(0.2 * length(valid_idx)))
  train_idx <- setdiff(valid_idx, test_idx)
  
  train_data <- wide[train_idx, ]
  test_data  <- wide[test_idx, ]
  
  # Ranger auf Trainingsdaten trainieren
  mod_cv <- ranger(
    formula = MTM ~ MTN + MTS + MTO + Hour_sin + Hour_cos + DayOfYear +
              DayOfYear_sin + DayOfYear_cos + temp_cycle_season,
    data = train_data,
    num.trees = 500,
    mtry = 3,
    importance = "permutation",
    seed = 42
  )
  
  # Vorhersage auf Testdaten
  pred_test <- predict(mod_cv, data = test_data)$predictions
  
  # RMSE für diese Wiederholung
  rmse_vals[i] <- sqrt(mean((pred_test - test_data$MTM)^2))
  cat("Wiederholung", i, "fertig\n")
}

# Ergebnisse zusammenfassen
mean_rmse   <- mean(rmse_vals) # mittlere Abweichung 
sd_rmse     <- sd(rmse_vals)
nrmse_sd    <- mean_rmse / sd(wide$MTM, na.rm = TRUE) 
#misst den Fehler relativ zur typischen Streuung der Daten (= wie stark das Modell im Durchschnitt vom Mittelwert abweicht, im Verhältnis zur normalen Variabilität der Messwerte)
nrmse_range <- mean_rmse / (max(wide$MTM, na.rm = TRUE) - min(wide$MTM, na.rm = TRUE))# = Größe des Fehlers im Verhältnis zur Variabilität der Daten, Fehler beträgt x % der gesamten Spannweite der Daten
#Spannweite meist sehr groß, da Extremwerte reinspielen → kleiner relativer Fehler
min_val <- min(wide$MTM, na.rm = TRUE)
max_val <- max(wide$MTM, na.rm = TRUE)
range_val <- max_val - min_val# Spannweite der echten Daten

# Ergebnisse ausgeben
mean_rmse      # mittlere Abweichung: 1,236 °C
sd_rmse        # Streuung: 0,056
nrmse_sd       # NRMSE relativ zur Standardabweichung: 0,116
nrmse_range    # NRMSE relativ zur Spannweite: 0,021 
range_val      # Spannbreite: 58,22 
```

```{r}
# erzeugte Daten wieder in die Originaltabelle einfügen 
mtm_filled_long_Temp_sonne <- wide %>%
  select(DateTime, MTM_filled_ranger) %>%
  rename(Temp_sonne_C_filled = MTM_filled_ranger) %>%
  mutate(Logger_ID = "MTM")

all_loggers_filled <- all_loggers_complete %>%
  left_join(mtm_filled_long_Temp_sonne,
            by = c("DateTime", "Logger_ID")) %>%
  mutate(
    Temp_sonne_C = ifelse(
      Logger_ID == "MTM" & is.na(Temp_sonne_C),
      round(Temp_sonne_C_filled, 2),  # <-- gerundet übernehmen
      round(Temp_sonne_C, 2)           # <-- alle anderen Werte ebenfalls runden
    )
  ) %>%
  select(-Temp_sonne_C_filled)
```

#### MTM Taupunkt

```{r}
# Variable definieren
var <- "Taupunkt_C"

# Datensatz vorbereiten
wide <- all_loggers %>%
  select(DateTime, Standort, Logger_ID, all_of(var)) %>%
  filter(Standort == "MT") %>%
  pivot_wider(
    names_from = Logger_ID,
    values_from = all_of(var)
  ) %>%
  arrange(DateTime)

# Zeitliche Features hinzufügen
wide$Hour <- as.numeric(format(wide$DateTime, "%H"))
wide$DayOfYear <- as.numeric(format(wide$DateTime, "%j"))

wide$Hour_sin <- sin(2 * pi * wide$Hour / 24)
wide$Hour_cos <- cos(2 * pi * wide$Hour / 24)
wide$DayOfYear_sin <- sin(2 * pi * wide$DayOfYear / 365)
wide$DayOfYear_cos <- cos(2 * pi * wide$DayOfYear / 365)

# Nachbars-Mittelwert
wide$mean_neighbors <- rowMeans(wide[, c("MTN", "MTS", "MTO")], na.rm = TRUE)

# Lag-Feature (nur wenn aufeinanderfolgende Messungen <= 11 min Abstand)
wide <- wide %>%
  arrange(DateTime) %>%
  mutate(
    time_diff = as.numeric(difftime(DateTime, lag(DateTime), units = "mins")),
    lag1_MTN = ifelse(time_diff <= 11, lag(MTN), NA)
  )

# Trainingsdaten (alle verfügbaren Messwerte)
train <- wide %>%
  filter(!is.na(MTM))

# Ranger Modell erstellen
mod_ranger <- ranger(
  MTM ~ MTN + MTS + MTO +
    mean_neighbors +
    Hour_sin + Hour_cos +
    DayOfYear_sin + DayOfYear_cos +
    lag1_MTN,
  data = train,
  num.trees = 500,
  mtry = 3,
  importance = "permutation",
  seed = 42
)

# Modellübersicht
mod_ranger
mod_ranger$variable.importance

# Vorhersagen für alle Werte
pred_ranger <- predict(mod_ranger, data = wide)$predictions
wide$MTM_filled_ranger <- ifelse(
  is.na(wide$MTM),
  pred_ranger,
  wide$MTM
)

# ----------------------------
# Unabhängige Testung der Vorhersagegenauigkeit
set.seed(42)
valid_idx <- which(!is.na(wide$MTM))  # echte Messwerte
n_reps <- 5
rmse_vals <- numeric(n_reps)

for(i in 1:n_reps){
  
  # 20% der echten Werte zufällig auf NA setzen
  test_idx <- sample(valid_idx, size = floor(0.2 * length(valid_idx)))
  wide_test <- wide
  wide_test$MTM[test_idx] <- NA
  
  # Vorhersage mit dem bereits trainierten Modell
  pred_test <- predict(mod_ranger, data = wide_test)$predictions
  
  # RMSE auf den „versteckten“ Testwerten
  rmse_vals[i] <- sqrt(mean((pred_test[test_idx] - wide$MTM[test_idx])^2))
  cat("Wiederholung", i, "fertig\n")
}

# Ergebnisse zusammenfassen
mean_rmse   <- mean(rmse_vals)
sd_rmse     <- sd(rmse_vals)
nrmse_sd    <- mean_rmse / sd(wide$MTM, na.rm = TRUE) # relativ zur Standardabweichung
nrmse_range <- mean_rmse / (max(wide$MTM, na.rm = TRUE) - min(wide$MTM, na.rm = TRUE)) # relativ zur Spannweite
min_val <- min(wide$MTM, na.rm = TRUE)
max_val <- max(wide$MTM, na.rm = TRUE)
range_val <- max_val - min_val# Spannweite der echten Daten

# Ergebnisse ausgeben
mean_rmse      # mittlere Abweichung: 0,2 °C
sd_rmse        # Streuung: 0,001
nrmse_sd       # NRMSE relativ zur Standardabweichung: 0,059 -> 5,9 %
nrmse_range    # NRMSE relativ zur Spannweite: 0,008 -> 0,8 %
range_val      # Spannbreite: 24,36

# ----------------------------
# Vorhersagen zurückführen
mtm_filled_long_Tau <- wide %>%
  select(DateTime, MTM_filled_ranger) %>%
  rename(Taupunkt_C = MTM_filled_ranger) %>%
  mutate(Logger_ID = "MTM")

mtm_filled_long_renamed <- mtm_filled_long_Tau %>%
  rename(Taupunkt_C_filled = Taupunkt_C)

all_loggers_filled <- all_loggers_filled %>%
  left_join(
    mtm_filled_long_renamed %>% select(DateTime, Logger_ID, Taupunkt_C_filled),
    by = c("DateTime", "Logger_ID")
  ) %>%
  mutate(
    Taupunkt_C = case_when(
      Logger_ID == "MTM" & is.na(Taupunkt_C) ~ round(Taupunkt_C_filled, 2),
      TRUE ~ round(Taupunkt_C, 2)
    )
  ) %>%
  select(-Taupunkt_C_filled)
```

#### MTM Relative Luftfeuchtigkeit

```{r}
# Variable definieren
var <- "relLF_percent"

# Datensatz vorbereiten
wide <- all_loggers %>%
  select(DateTime, Standort, Logger_ID, all_of(var)) %>%
  filter(Standort == "MT") %>%
  pivot_wider(names_from = Logger_ID,
              values_from = all_of(var)) %>%
  arrange(DateTime)

# Zeitliche Features hinzufügen
wide$Hour <- as.numeric(format(wide$DateTime, "%H"))
wide$DayOfYear <- as.numeric(format(wide$DateTime, "%j"))
wide$Hour_sin <- sin(2 * pi * wide$Hour / 24)
wide$Hour_cos <- cos(2 * pi * wide$Hour / 24)
wide$DayOfYear_sin <- sin(2 * pi * wide$DayOfYear / 365)
wide$DayOfYear_cos <- cos(2 * pi * wide$DayOfYear / 365)

# Nachbars-Mittelwert
wide$mean_neighbors <- rowMeans(wide[, c("MTN", "MTS", "MTO")], na.rm = TRUE)

# Lag-Feature (nur wenn aufeinanderfolgende Messungen <= 11 min Abstand)
wide <- wide %>%
  arrange(DateTime) %>%
  mutate(
    time_diff = as.numeric(difftime(DateTime, lag(DateTime), units = "mins")),
    lag1_MTN = ifelse(time_diff <= 11, lag(MTN), NA)
  )

# Trainingsdaten (alle verfügbaren Messwerte)
train <- wide %>%
  filter(!is.na(MTM))

# ----------------------------
# Ranger Modell erstellen
mod_ranger <- ranger(
  MTM ~ MTN + MTS + MTO +
    mean_neighbors +
    Hour_sin + Hour_cos +
    DayOfYear_sin + DayOfYear_cos +
    lag1_MTN,
  data = train,
  num.trees = 500,
  mtry = 3,
  importance = "permutation",
  seed = 42
)

# Modellübersicht
mod_ranger
mod_ranger$variable.importance

# Vorhersagen für alle Werte
pred_ranger <- predict(mod_ranger, data = wide)$predictions
wide$MTM_filled_ranger <- ifelse(
  is.na(wide$MTM),
  pred_ranger,
  wide$MTM
)

# ----------------------------
# Unabhängige Testung der Vorhersagegenauigkeit
set.seed(42)
valid_idx <- which(!is.na(wide$MTM))  # echte Messwerte
n_reps <- 5
rmse_vals <- numeric(n_reps)

for(i in 1:n_reps){
  
  # 20% der echten Werte zufällig auf NA setzen
  test_idx <- sample(valid_idx, size = floor(0.2 * length(valid_idx)))
  wide_test <- wide
  wide_test$MTM[test_idx] <- NA
  
  # Vorhersage mit dem bereits trainierten Modell
  pred_test <- predict(mod_ranger, data = wide_test)$predictions
  
  # RMSE auf den „versteckten“ Testwerten
  rmse_vals[i] <- sqrt(mean((pred_test[test_idx] - wide$MTM[test_idx])^2))
  cat("Wiederholung", i, "fertig\n")
}

# Ergebnisse zusammenfassen
mean_rmse   <- mean(rmse_vals)
sd_rmse     <- sd(rmse_vals)
nrmse_sd    <- mean_rmse / sd(wide$MTM, na.rm = TRUE)        # relativ zur Standardabweichung
nrmse_range <- mean_rmse / (max(wide$MTM, na.rm = TRUE) - min(wide$MTM, na.rm = TRUE)) # relativ zur Spannweite
min_val <- min(wide$MTM, na.rm = TRUE)
max_val <- max(wide$MTM, na.rm = TRUE)
range_val <- max_val - min_val# Spannweite der echten Daten

# Ergebnisse ausgeben
mean_rmse      # mittlere Abweichung: 0,8 %
sd_rmse        # Streuung:  0,007
nrmse_sd       # NRMSE relativ zur Standardabweichung: 0,044 -> 4,36
nrmse_range    # NRMSE relativ zur Spannweite: 0,010 -> 1,04%
range_val      # Spannweite: 77,11

# ----------------------------
# Vorhersagen zurückführen
mtm_filled_long_LF <- wide %>%
  select(DateTime, MTM_filled_ranger) %>%
  rename(relLF_percent = MTM_filled_ranger) %>%
  mutate(Logger_ID = "MTM")

mtm_filled_long_renamed <- mtm_filled_long_LF %>%
  rename(relLF_percent_filled = relLF_percent)

all_loggers_filled <- all_loggers_filled %>%
  left_join(
    mtm_filled_long_renamed %>% select(DateTime, Logger_ID, relLF_percent_filled),
    by = c("DateTime", "Logger_ID")
  ) %>%
  mutate(
    relLF_percent = case_when(
      Logger_ID == "MTM" & is.na(relLF_percent) ~ round(relLF_percent_filled, 2),
      TRUE ~ round(relLF_percent, 2)
    )
  ) %>%
  select(-relLF_percent_filled)
```

#### MTM Temp_Schatten_C

```{r}
# Variable definieren
var <- "Temp_schatten_C"

# Datensatz vorbereiten
wide <- all_loggers %>%
  select(DateTime, Standort, Logger_ID, all_of(var)) %>%
  filter(Standort == "MT") %>%
  pivot_wider(names_from = Logger_ID,
              values_from = all_of(var)) %>%
  arrange(DateTime)

# Zeitliche Features hinzufügen
wide$Hour <- as.numeric(format(wide$DateTime, "%H"))
wide$DayOfYear <- as.numeric(format(wide$DateTime, "%j"))
wide$Hour_sin <- sin(2 * pi * wide$Hour / 24)
wide$Hour_cos <- cos(2 * pi * wide$Hour / 24)
wide$DayOfYear_sin <- sin(2 * pi * wide$DayOfYear / 365)
wide$DayOfYear_cos <- cos(2 * pi * wide$DayOfYear / 365)

# Temperatur-Zyklus
wide$temp_cycle <- sin(pi * (wide$Hour - 6) / 12)
wide$temp_cycle <- pmax(-1, wide$temp_cycle)
wide$temp_cycle_season <- wide$temp_cycle * (1 + 0.3 * sin(2 * pi * wide$DayOfYear / 365))

# Differenzen zwischen den Loggern
wide <- wide %>%
  mutate(
    diff_MTN_MTS = ifelse(!is.na(MTN) & !is.na(MTS), MTN - MTS, NA),
    diff_MTN_MTO = ifelse(!is.na(MTN) & !is.na(MTO), MTN - MTO, NA),
    diff_MTS_MTO = ifelse(!is.na(MTS) & !is.na(MTO), MTS - MTO, NA)
  )

# Nachbars-Mittelwert
wide$mean_neighbors <- rowMeans(wide[, c("MTN", "MTS", "MTO")], na.rm = TRUE)

# Lag-Feature für MTN (nur wenn aufeinanderfolgende Messungen <= 11 min Abstand)
wide <- wide %>%
  arrange(DateTime) %>%
  mutate(
    time_diff = as.numeric(difftime(DateTime, lag(DateTime), units = "mins")),
    lag1_MTN = ifelse(time_diff <= 11, lag(MTN), NA)
  )

# Trainingsdaten (alle verfügbaren echten Messwerte)
train <- wide %>%
  filter(!is.na(MTM))

# Ranger-Modell erstellen
mod_ranger <- ranger(
  MTM ~ MTN + MTS + MTO +
    mean_neighbors +
    lag1_MTN +
    Hour_sin + Hour_cos +
    DayOfYear + DayOfYear_sin + DayOfYear_cos +
    temp_cycle_season +
    diff_MTN_MTS + diff_MTN_MTO + diff_MTS_MTO,
  data = train,
  num.trees = 500,
  mtry = 3,
  importance = "permutation",
  seed = 42
)

# Modellübersicht
mod_ranger
mod_ranger$variable.importance

# Vorhersagen für alle Werte
pred_ranger <- predict(mod_ranger, data = wide)$predictions
wide$MTM_filled_ranger <- ifelse(
  is.na(wide$MTM),
  pred_ranger,
  wide$MTM
)

# ----------------------------
# Unabhängige Testung der Vorhersagegenauigkeit
set.seed(42)
valid_idx <- which(!is.na(wide$MTM))  # echte Messwerte
n_reps <- 5
rmse_vals <- numeric(n_reps)

for(i in 1:n_reps){
  
  # 20% der echten Werte zufällig auf NA setzen
  test_idx <- sample(valid_idx, size = floor(0.2 * length(valid_idx)))
  wide_test <- wide
  wide_test$MTM[test_idx] <- NA
  
  # Vorhersage mit dem bereits trainierten Modell
  pred_test <- predict(mod_ranger, data = wide_test)$predictions
  
  # RMSE auf den „versteckten“ Testwerten
  rmse_vals[i] <- sqrt(mean((pred_test[test_idx] - wide$MTM[test_idx])^2))
  cat("Wiederholung", i, "fertig\n")
}

# Ergebnisse zusammenfassen
mean_rmse   <- mean(rmse_vals)
sd_rmse     <- sd(rmse_vals)
nrmse_sd    <- mean_rmse / sd(wide$MTM, na.rm = TRUE)        # relativ zur Standardabweichung
nrmse_range <- mean_rmse / (max(wide$MTM, na.rm = TRUE) - min(wide$MTM, na.rm = TRUE)) # relativ zur Spannweite
min_val <- min(wide$MTM, na.rm = TRUE)
max_val <- max(wide$MTM, na.rm = TRUE)
range_val <- max_val - min_val# Spannweite der echten Daten

# Ergebnisse ausgeben
mean_rmse      # mittlere Abweichung: 0,095 
sd_rmse        # Streuung über Wiederholungen: 0,003
nrmse_sd       # NRMSE relativ zur Standardabweichung: 0,017 -> 1,69 %
nrmse_range    # NRMSE relativ zur Spannweite: 0,002 -> 0,29 %
range_val      # Spannweite: 32,79

# ----------------------------
# Vorhersagen zurückführen
mtm_filled_long_Temp_schatten <- wide %>%
  select(DateTime, MTM_filled_ranger) %>%
  rename(Temp_schatten_C = MTM_filled_ranger) %>%
  mutate(Logger_ID = "MTM")

mtm_filled_long_renamed <- mtm_filled_long_Temp_schatten %>%
  rename(Temp_schatten_C_filled = Temp_schatten_C)

all_loggers_filled <- all_loggers_filled %>%
  left_join(
    mtm_filled_long_renamed %>% select(DateTime, Logger_ID, Temp_schatten_C_filled),
    by = c("DateTime", "Logger_ID")
  ) %>%
  mutate(
    Temp_schatten_C = case_when(
      Logger_ID == "MTM" & is.na(Temp_schatten_C) ~ round(Temp_schatten_C_filled, 2),
      TRUE ~ round(Temp_schatten_C, 2)
    )
  ) %>%
  select(-Temp_schatten_C_filled)
```

#### MTM Licht_lux

```{r}

```

## MTW

#### MTW Temp_Schatten_C

```{r}
# Variable definieren
var <- "Temp_schatten_C"

# Datensatz vorbereiten
wide <- all_loggers %>%
  select(DateTime, Standort, Logger_ID, all_of(var)) %>%
  filter(Standort == "MT") %>%
  pivot_wider(names_from = Logger_ID,
              values_from = all_of(var)) %>%
  arrange(DateTime)

# Zeitliche Features hinzufügen
wide$Hour <- as.numeric(format(wide$DateTime, "%H"))
wide$DayOfYear <- as.numeric(format(wide$DateTime, "%j"))
wide$Hour_sin <- sin(2 * pi * wide$Hour / 24)
wide$Hour_cos <- cos(2 * pi * wide$Hour / 24)
wide$DayOfYear_sin <- sin(2 * pi * wide$DayOfYear / 365)
wide$DayOfYear_cos <- cos(2 * pi * wide$DayOfYear / 365)

# Temperatur-Zyklus
wide$temp_cycle <- sin(pi * (wide$Hour - 6) / 12)
wide$temp_cycle <- pmax(-1, wide$temp_cycle)
wide$temp_cycle_season <- wide$temp_cycle * (1 + 0.3 * sin(2 * pi * wide$DayOfYear / 365))

# Differenz-Feature
wide <- wide %>%
  mutate(
    diff_MTN_MTS = ifelse(!is.na(MTN) & !is.na(MTS), MTN - MTS, NA)
  )

# Nachbars-Mittelwert
wide$mean_neighbors <- rowMeans(wide[, c("MTN", "MTS")], na.rm = TRUE)

# Lag-Feature für MTN (nur wenn aufeinanderfolgende Messungen <= 11 min Abstand)
wide <- wide %>%
  arrange(DateTime) %>%
  mutate(
    time_diff = as.numeric(difftime(DateTime, lag(DateTime), units = "mins")),
    lag1_MTN = ifelse(time_diff <= 11, lag(MTN), NA)
  )

# Trainingsdaten
train <- wide %>%
  filter(!is.na(MTW))

# ----------------------------
# Ranger-Modell erstellen
mod_ranger <- ranger(
  MTW ~ MTN + MTS +
    mean_neighbors +
    lag1_MTN +
    Hour_sin + Hour_cos +
    DayOfYear + DayOfYear_sin + DayOfYear_cos +
    temp_cycle_season +
    diff_MTN_MTS,
  data = train,
  num.trees = 500,
  mtry = 3,
  importance = "permutation",
  seed = 42
)

# Modellübersicht
mod_ranger
mod_ranger$variable.importance

# Vorhersagen für alle Werte
pred_ranger <- predict(mod_ranger, data = wide)$predictions
wide$MTW_filled_ranger <- ifelse(
  is.na(wide$MTW),
  pred_ranger,
  wide$MTW
)

# ----------------------------
# Unabhängige Testung der Vorhersagegenauigkeit
set.seed(42)
valid_idx <- which(!is.na(wide$MTW))  # echte Messwerte
n_reps <- 5
rmse_vals <- numeric(n_reps)

for(i in 1:n_reps){
  
  # 20% der echten Werte zufällig auf NA setzen
  test_idx <- sample(valid_idx, size = floor(0.2 * length(valid_idx)))
  wide_test <- wide
  wide_test$MTW[test_idx] <- NA
  
  # Vorhersage mit dem bereits trainierten Modell
  pred_test <- predict(mod_ranger, data = wide_test)$predictions
  
  # RMSE auf den „versteckten“ Testwerten
  rmse_vals[i] <- sqrt(mean((pred_test[test_idx] - wide$MTW[test_idx])^2))
  cat("Wiederholung", i, "fertig\n")
}

# Ergebnisse zusammenfassen
mean_rmse   <- mean(rmse_vals)
sd_rmse     <- sd(rmse_vals)
nrmse_sd    <- mean_rmse / sd(wide$MTW, na.rm = TRUE)        # relativ zur Standardabweichung
nrmse_range <- mean_rmse / (max(wide$MTW, na.rm = TRUE) - min(wide$MTW, na.rm = TRUE)) # relativ zur Spannweite
min_val <- min(wide$MTW, na.rm = TRUE)
max_val <- max(wide$MTW, na.rm = TRUE)
range_val <- max_val - min_val# Spannweite der echten Daten

# Ergebnisse ausgeben
mean_rmse      # mittlere Abweichung: 0,143 °C
sd_rmse        # Streuung über Wiederholungen: 0,005
nrmse_sd       # NRMSE relativ zur Standardabweichung: 0,027 -> 2,7 %
nrmse_range    # NRMSE relativ zur Spannweite: 0,004 -> 0,45 %
range_val      # Spannweite: 32,79

# ----------------------------
# Vorhersagen zurückführen
mtw_filled_long_Temp_schatten <- wide %>%
  select(DateTime, MTW_filled_ranger) %>%
  rename(Temp_schatten_C = MTW_filled_ranger) %>%
  mutate(Logger_ID = "MTW")

mtw_filled_long_renamed <- mtw_filled_long_Temp_schatten %>%
  rename(Temp_schatten_C_filled = Temp_schatten_C)

all_loggers_filled <- all_loggers_filled %>%
  left_join(
    mtw_filled_long_renamed %>% select(DateTime, Logger_ID, Temp_schatten_C_filled),
    by = c("DateTime", "Logger_ID")
  ) %>%
  mutate(
    Temp_schatten_C = case_when(
      Logger_ID == "MTW" & is.na(Temp_schatten_C) ~ round(Temp_schatten_C_filled, 2),
      TRUE ~ round(Temp_schatten_C, 2)
    )
  ) %>%
  select(-Temp_schatten_C_filled)
```

#### MTW Relative Luftfeuchtigkeit

```{r}
# Variable definieren
var <- "relLF_percent"

# Datensatz vorbereiten
wide <- all_loggers %>%
  select(DateTime, Standort, Logger_ID, all_of(var)) %>%
  filter(Standort == "MT") %>%
  pivot_wider(names_from = Logger_ID,
              values_from = all_of(var)) %>%
  arrange(DateTime)

# Zeitliche Features hinzufügen
wide$Hour <- as.numeric(format(wide$DateTime, "%H"))
wide$DayOfYear <- as.numeric(format(wide$DateTime, "%j"))
wide$Hour_sin <- sin(2 * pi * wide$Hour / 24)
wide$Hour_cos <- cos(2 * pi * wide$Hour / 24)
wide$DayOfYear_sin <- sin(2 * pi * wide$DayOfYear / 365)
wide$DayOfYear_cos <- cos(2 * pi * wide$DayOfYear / 365)

# Differenz-Feature
wide <- wide %>%
  mutate(
    diff_MTN_MTS = ifelse(!is.na(MTN) & !is.na(MTS), MTN - MTS, NA)
  )

# Nachbars-Mittelwert
wide$mean_neighbors <- rowMeans(wide[, c("MTN", "MTS")], na.rm = TRUE)

# Lag-Feature für MTN (nur wenn aufeinanderfolgende Messungen <= 11 min Abstand)
wide <- wide %>%
  arrange(DateTime) %>%
  mutate(
    time_diff = as.numeric(difftime(DateTime, lag(DateTime), units = "mins")),
    lag1_MTN = ifelse(time_diff <= 11, lag(MTN), NA)
  )

# Trainingsdaten
train <- wide %>%
  filter(!is.na(MTW))

# ----------------------------
# Ranger-Modell erstellen
mod_ranger <- ranger(
  MTW ~ MTN + MTS +
    mean_neighbors +
    lag1_MTN +
    Hour_sin + Hour_cos +
    DayOfYear + DayOfYear_sin + DayOfYear_cos +
    diff_MTN_MTS,
  data = train,
  num.trees = 500,
  mtry = 3,
  importance = "permutation",
  seed = 42
)

# Modellübersicht
mod_ranger
mod_ranger$variable.importance

# Vorhersagen für alle Werte
pred_ranger <- predict(mod_ranger, data = wide)$predictions
wide$MTW_filled_ranger <- ifelse(
  is.na(wide$MTW),
  pred_ranger,
  wide$MTW
)

# ----------------------------
# Unabhängige Testung der Vorhersagegenauigkeit
set.seed(42)
valid_idx <- which(!is.na(wide$MTW))  # echte Messwerte
n_reps <- 5
rmse_vals <- numeric(n_reps)

for(i in 1:n_reps){
  
  # 20% der echten Werte zufällig auf NA setzen
  test_idx <- sample(valid_idx, size = floor(0.2 * length(valid_idx)))
  wide_test <- wide
  wide_test$MTW[test_idx] <- NA
  
  # Vorhersage mit dem bereits trainierten Modell
  pred_test <- predict(mod_ranger, data = wide_test)$predictions
  
  # RMSE auf den „versteckten“ Testwerten
  rmse_vals[i] <- sqrt(mean((pred_test[test_idx] - wide$MTW[test_idx])^2))
  cat("Wiederholung", i, "fertig\n")
}

# Ergebnisse zusammenfassen
mean_rmse   <- mean(rmse_vals)
sd_rmse     <- sd(rmse_vals)
nrmse_sd    <- mean_rmse / sd(wide$MTW, na.rm = TRUE)        # relativ zur Standardabweichung
nrmse_range <- mean_rmse / (max(wide$MTW, na.rm = TRUE) - min(wide$MTW, na.rm = TRUE)) # relativ zur Spannweite
min_val <- min(wide$MTW, na.rm = TRUE)
max_val <- max(wide$MTW, na.rm = TRUE)
range_val <- max_val - min_val # Spannweite der echten Daten

# Ergebnisse ausgeben
mean_rmse      # mittlere Abweichung: 0,904 %
sd_rmse        # Streuung über Wiederholungen: 0,016
nrmse_sd       # NRMSE relativ zur Standardabweichung: 0,056 -> 5,6 %
nrmse_range    # NRMSE relativ zur Spannweite: 0,013 -> 1,31%
range_val      # Spannweite der echten Messwerte: 77,11

# ----------------------------
# Vorhersagen zurückführen
mtw_filled_long_RL <- wide %>%
  select(DateTime, MTW_filled_ranger) %>%
  rename(relLF_percent = MTW_filled_ranger) %>%
  mutate(Logger_ID = "MTW")

mtw_filled_long_renamed <- mtw_filled_long_RL %>%
  rename(relLF_percent_filled = relLF_percent)

all_loggers_filled <- all_loggers_filled %>%
  left_join(
    mtw_filled_long_renamed %>% select(DateTime, Logger_ID, relLF_percent_filled),
    by = c("DateTime", "Logger_ID")
  ) %>%
  mutate(
    relLF_percent = case_when(
      Logger_ID == "MTW" & is.na(relLF_percent) ~ round(relLF_percent_filled, 2),
      TRUE ~ round(relLF_percent, 2)  
    )
  ) %>%
  select(-relLF_percent_filled)
```

#### MTW Taupunkt

```{r}
# Variable definieren
var <- "Taupunkt_C"

# Datensatz vorbereiten
wide <- all_loggers %>%
  select(DateTime, Standort, Logger_ID, all_of(var)) %>%
  filter(Standort == "MT") %>%
  pivot_wider(names_from = Logger_ID,
              values_from = all_of(var)) %>%
  arrange(DateTime)

# Zeitliche Features hinzufügen
wide$Hour <- as.numeric(format(wide$DateTime, "%H"))
wide$DayOfYear <- as.numeric(format(wide$DateTime, "%j"))
wide$Hour_sin <- sin(2 * pi * wide$Hour / 24)
wide$Hour_cos <- cos(2 * pi * wide$Hour / 24)
wide$DayOfYear_sin <- sin(2 * pi * wide$DayOfYear / 365)
wide$DayOfYear_cos <- cos(2 * pi * wide$DayOfYear / 365)

# Nachbars-Mittelwert
wide$mean_neighbors <- rowMeans(wide[, c("MTN", "MTS", "MTO")], na.rm = TRUE)

# Lag-Feature für MTN (nur wenn aufeinanderfolgende Messungen <= 11 min Abstand)
wide <- wide %>%
  arrange(DateTime) %>%
  mutate(
    time_diff = as.numeric(difftime(DateTime, lag(DateTime), units = "mins")),
    lag1_MTN = ifelse(time_diff <= 11, lag(MTN), NA)
  )

# Trainingsdaten
train <- wide %>%
  filter(!is.na(MTW))

# ----------------------------
# Ranger-Modell erstellen
mod_ranger <- ranger(
  MTW ~ MTN + MTS + MTO +
    mean_neighbors +
    lag1_MTN +
    Hour_sin + Hour_cos +
    DayOfYear + DayOfYear_sin + DayOfYear_cos,
  data = train,
  num.trees = 500,
  mtry = 3,
  importance = "permutation",
  seed = 42
)

# Modellübersicht
mod_ranger
mod_ranger$variable.importance

# Vorhersagen für alle Werte
pred_ranger <- predict(mod_ranger, data = wide)$predictions
wide$MTW_filled_ranger <- ifelse(
  is.na(wide$MTW),
  pred_ranger,
  wide$MTW
)

# ----------------------------
# Unabhängige Testung der Vorhersagegenauigkeit
set.seed(42)
valid_idx <- which(!is.na(wide$MTW))  # echte Messwerte
n_reps <- 5
rmse_vals <- numeric(n_reps)

for(i in 1:n_reps){
  
  # 20% der echten Werte zufällig auf NA setzen
  test_idx <- sample(valid_idx, size = floor(0.2 * length(valid_idx)))
  wide_test <- wide
  wide_test$MTW[test_idx] <- NA
  
  # Vorhersage mit dem bereits trainierten Modell
  pred_test <- predict(mod_ranger, data = wide_test)$predictions
  
  # RMSE auf den „versteckten“ Testwerten
  rmse_vals[i] <- sqrt(mean((pred_test[test_idx] - wide$MTW[test_idx])^2))
  cat("Wiederholung", i, "fertig\n")
}

# Ergebnisse zusammenfassen
mean_rmse   <- mean(rmse_vals)
sd_rmse     <- sd(rmse_vals)
nrmse_sd    <- mean_rmse / sd(wide$MTW, na.rm = TRUE)        # relativ zur Standardabweichung
nrmse_range <- mean_rmse / (max(wide$MTW, na.rm = TRUE) - min(wide$MTW, na.rm = TRUE)) # relativ zur Spannweite
min_val <- min(wide$MTW, na.rm = TRUE)
max_val <- max(wide$MTW, na.rm = TRUE)
range_val <- max_val - min_val # Spannweite der echten Daten

# Ergebnisse ausgeben
mean_rmse      # mittlere Abweichung: 0,19 °C
sd_rmse        # Streuung über Wiederholungen: 0,008
nrmse_sd       # NRMSE relativ zur Standardabweichung: 0,047 -> 4,7 %
nrmse_range    # NRMSE relativ zur Spannweite: 0,009 -> 0,87 %
range_val      # Spannweite der echten Messwerte: 24,36

# ----------------------------
# Vorhersagen zurückführen
mtw_filled_long_Tau <- wide %>%
  select(DateTime, MTW_filled_ranger) %>%
  rename(Taupunkt_C = MTW_filled_ranger) %>%
  mutate(Logger_ID = "MTW")

mtw_filled_long_renamed <- mtw_filled_long_Tau %>%
  rename(Taupunkt_C_filled = Taupunkt_C)

all_loggers_filled <- all_loggers_filled %>%
  left_join(
    mtw_filled_long_renamed %>% select(DateTime, Logger_ID, Taupunkt_C_filled),
    by = c("DateTime", "Logger_ID")
  ) %>%
  mutate(
    Taupunkt_C = case_when(
      Logger_ID == "MTW" & is.na(Taupunkt_C) ~ round(Taupunkt_C_filled, 2),
      TRUE ~ round(Taupunkt_C, 2)  
    )
  ) %>%
  select(-Taupunkt_C_filled)
```

## MNW

#### MNW Temp_Sonne_C

```{r}
# Variable definieren
var1 <- "Temp_sonne_C"
var2 <- "Temp_schatten_C"

# Datensatz vorbereiten
wide <- all_loggers %>%
  select(DateTime, Standort, Logger_ID, all_of(c(var1, var2))) %>%
  filter(Standort == "MN") %>%
  pivot_wider(
    names_from = Logger_ID,
    values_from = all_of(c(var1, var2)),
    names_sep = "_"
  ) %>%
  arrange(DateTime)

# Zeitliche Features
wide$Hour <- as.numeric(format(wide$DateTime, "%H"))
wide$DayOfYear <- as.numeric(format(wide$DateTime, "%j"))
wide$Hour_sin <- sin(2 * pi * wide$Hour / 24)
wide$Hour_cos <- cos(2 * pi * wide$Hour / 24)
wide$DayOfYear_sin <- sin(2 * pi * wide$DayOfYear / 365)
wide$DayOfYear_cos <- cos(2 * pi * wide$DayOfYear / 365)

# Temperatur-Zyklus
wide$temp_cycle <- sin(pi * (wide$Hour - 6) / 12)
wide$temp_cycle <- pmax(-1, wide$temp_cycle)
wide$temp_cycle_season <- wide$temp_cycle * (1 + 0.3 * sin(2 * pi * wide$DayOfYear / 365))

# Differenzen
wide <- wide %>%
  mutate(
    diff_MNN_MNS = ifelse(!is.na(Temp_sonne_C_MNN) & !is.na(Temp_sonne_C_MNS),
                          Temp_sonne_C_MNN - Temp_sonne_C_MNS, NA),
    diff_MNN_MNM = ifelse(!is.na(Temp_sonne_C_MNN) & !is.na(Temp_sonne_C_MNM),
                          Temp_sonne_C_MNN - Temp_sonne_C_MNM, NA),
    diff_MNS_MNM = ifelse(!is.na(Temp_sonne_C_MNS) & !is.na(Temp_sonne_C_MNM),
                          Temp_sonne_C_MNS - Temp_sonne_C_MNM, NA)
  )

# Nachbars-Mittelwert (über MNN, MNS, MNM)
wide$mean_neighbors <- rowMeans(wide[, c("Temp_sonne_C_MNN", "Temp_sonne_C_MNS", "Temp_sonne_C_MNM")], na.rm = TRUE)

# Lag-Feature für MNN
wide <- wide %>%
  arrange(DateTime) %>%
  mutate(
    time_diff = as.numeric(difftime(DateTime, lag(DateTime), units = "mins")),
    lag1_MNN = ifelse(time_diff <= 11, lag(Temp_sonne_C_MNN), NA)
  )

# Trainingsdaten
train <- wide %>%
  filter(!is.na(Temp_sonne_C_MNW))

# ----------------------------
# Ranger-Modell erstellen
mod_ranger <- ranger(
  Temp_sonne_C_MNW ~ 
    Temp_sonne_C_MNN + Temp_sonne_C_MNM +
    Temp_schatten_C_MNN +
    mean_neighbors + lag1_MNN +
    Hour_sin + Hour_cos +
    DayOfYear + DayOfYear_sin + DayOfYear_cos +
    temp_cycle_season +
    diff_MNN_MNS + diff_MNN_MNM + diff_MNS_MNM,
  data = train,
  num.trees = 500,
  mtry = 3,
  importance = "permutation",
  seed = 42
)

# Modellübersicht
mod_ranger
mod_ranger$variable.importance

# Vorhersage für alle Werte
pred_ranger <- predict(mod_ranger, data = wide)$predictions
wide$MNW_filled_ranger <- ifelse(
  is.na(wide$Temp_sonne_C_MNW),
  pred_ranger,
  wide$Temp_sonne_C_MNW
)

# ----------------------------
# Unabhängige Testung der Vorhersagegenauigkeit
# Unabhängige Testung der Vorhersagegenauigkeit
set.seed(42)
valid_idx <- which(!is.na(wide$Temp_sonne_C_MNW))  # echte Messwerte
n_reps <- 5
rmse_vals <- numeric(n_reps)

for(i in 1:n_reps){
  
  # 20% der echten Werte zufällig auf NA setzen
  test_idx <- sample(valid_idx, size = floor(0.2 * length(valid_idx)))
  wide_test <- wide
  wide_test$Temp_sonne_C_MNW[test_idx] <- NA
  
  # Vorhersage mit dem bereits trainierten Modell
  pred_test <- predict(mod_ranger, data = wide_test)$predictions
  
  # RMSE auf den „versteckten“ Testwerten
  rmse_vals[i] <- sqrt(mean((pred_test[test_idx] - wide$Temp_sonne_C_MNW[test_idx])^2))
  cat("Wiederholung", i, "fertig\n")
}

# Ergebnisse zusammenfassen
mean_rmse   <- mean(rmse_vals)
sd_rmse     <- sd(rmse_vals)
nrmse_sd    <- mean_rmse / sd(wide$MNW, na.rm = TRUE)        # relativ zur Standardabweichung
nrmse_range <- mean_rmse / (max(wide$MNW, na.rm = TRUE) - min(wide$MNW, na.rm = TRUE)) # relativ zur Spannweite
min_val <- min(wide$MNW, na.rm = TRUE)
max_val <- max(wide$MNW, na.rm = TRUE)
range_val <- max_val - min_val # Spannweite der echten Daten

# Ergebnisse ausgeben
mean_rmse      # mittlere Abweichung: 0,19 °C
sd_rmse        # Streuung über Wiederholungen: 0,008
nrmse_sd       # NRMSE relativ zur Standardabweichung: 0,047 -> 4,7 %
nrmse_range    # NRMSE relativ zur Spannweite: 0,009 -> 0,87 %
range_val      # Spannweite der echten Messwerte: 24,36


# ----------------------------
# Ergebnisse zurückführen
mnw_filled_long_Temp_sonne <- wide %>%
  select(DateTime, MNW_filled_ranger) %>%
  rename(Temp_sonne_C = MNW_filled_ranger) %>%
  mutate(Logger_ID = "MNW")

mnw_filled_long_renamed <- mnw_filled_long_Temp_sonne %>%
  rename(Temp_sonne_C_filled = Temp_sonne_C)

all_loggers_filled <- all_loggers_filled %>%
  left_join(
    mnw_filled_long_renamed %>% select(DateTime, Logger_ID, Temp_sonne_C_filled),
    by = c("DateTime", "Logger_ID")
  ) %>%
  mutate(
    Temp_sonne_C = case_when(
      Logger_ID == "MNW" & is.na(Temp_sonne_C) ~ round(Temp_sonne_C_filled, 2),
      TRUE ~ round(Temp_sonne_C, 2)
    )
  ) %>%
  select(-Temp_sonne_C_filled)

```

#### MNW Licht_lux

```{r}
```

#### MNW Temp_Schatten_C

```{r}
```

#### MNW Relative Luftfeuchtigkeit

```{r}
```

#### MNW Taupunkt

```{r}
```

# 6 Erzeugte Daten auf Vollständigkeit überprüfen und als Exceltabelle abspeichern

das Durchlaufen des Codes dauert sonst zu lange

```{r}
# Sind NA´s vorhanden 
any(is.na(all_loggers_filled))
sum(is.na(all_loggers_filled))
colSums(is.na(all_loggers_filled))
all_loggers_filled[!complete.cases(all_loggers_filled), ]

all_loggers_filled %>%
  group_by(Logger_ID) %>%
  summarise(NA_count = sum(is.na(Temp_sonne_C)))

fd <- all_loggers_filled %>%
  pivot_longer(
    cols = c(Licht_lux, Temp_sonne_C, Temp_schatten_C),
    names_to = "Variable",
    values_to = "Wert"
  ) %>%
  filter(is.na(Wert)) %>%
  arrange(Logger_ID, Variable, DateTime)
```

```{r}
#install.packages("writexl")
library(writexl)

# Tabelle als Excel speichern
#write_xlsx(all_loggers_filled, path = "all_loggers_filled.xlsx")


# ggf nochmal neu abspeichern, nachdem mnw 
```
