---
title: "Datenanalyse_Logger"
format: html
editor: visual
---

# 1 genutzte Packages

```{r}
#library(tidyverse)
library(dplyr)
library(lubridate)
library(tidyr)
library(ggplot2)
library(vegan)
```

# 2 Daten einlesen

## 2.1 Licht und Temperatur (außen)

\# add setwd("C:/Users/Nele/OneDrive - Technische Universität Ilmenau/Dokumente/Moore-Lichtenau-Meusebach/Logger") before the read.csv chunks because quarto runs each chunk in their own wd which is automatically the place where your .qmd is saved which is Desktop at the moment

```{r}
#| label: read_csv

#Lichtenau
LM_lt <- read.csv("Licht-und-Temperatur-aussen/Lichtenau Mitte 2025-11-04 18_39_12 CET.csv")
LO_lt <- read.csv("Licht-und-Temperatur-aussen/Lichtenau Ost 2025-10-02 14_50_43 CEST.csv")
LW_lt <- read.csv("Licht-und-Temperatur-aussen/Lichtenau West 2025-11-04 18_36_30 CET.csv")
LN_lt <- read.csv("Licht-und-Temperatur-aussen/Lichtenau Nord 2025-10-02 14_52_52 CEST.csv")
LS_lt <- read.csv("Licht-und-Temperatur-aussen/Lichtenau Süd 2025-10-02 14_51_42 CEST.csv")
#Meusebach trocken
MTM_lt <- read.csv("Licht-und-Temperatur-aussen/Meusebach trock Mitt 2025-11-04 10_33_23 CET.csv")
MTO_lt <- read.csv("Licht-und-Temperatur-aussen/Meusebach trock Ost 2025-11-04 10_42_29 CET.csv")
MTW_lt <- read.csv("Licht-und-Temperatur-aussen/Meusebach trock West 2025-10-02 14_56_44 CEST.csv")
MTN_lt <- read.csv("Licht-und-Temperatur-aussen/Meusebach trock Nord 2025-11-04 10_34_51 CET.csv")
MTS_lt<- read.csv("Licht-und-Temperatur-aussen/Meusebach trock Süd 2025-10-02 14_54_52 CEST.csv")
#Meusebach nass
MNM_lt <- read.csv("Licht-und-Temperatur-aussen/Meusebach nass Mitte 2025-11-04 11_37_40 CET.csv")
MNO_lt <- read.csv("Licht-und-Temperatur-aussen/Meusebach nass Ost  2025-10-02 14_55_48 CEST.csv")
MNW_lt <- read.csv("Licht-und-Temperatur-aussen/Meusebach nass West 2025-11-04 11_33_52 CET.csv")
MNN_lt <- read.csv("Licht-und-Temperatur-aussen/Meusebach nass Nord 2025-10-02 14_53_40 CEST.csv")
MNS_lt <- read.csv("Licht-und-Temperatur-aussen/Meusebach nass Süd 2025-11-04 11_35_49 CET.csv")
```

## 2.2 Temperatur und Luftfeuchte (innen)

```{r}
#| label: read_csv

#Lichtenau
LM_th <- read.csv("Luftfeuchte-und-Temperatur-innen/Lichtenau Mitte  2025-11-04 14_05_01 CET.csv")
LO_th <- read.csv("Luftfeuchte-und-Temperatur-innen/Lichtenau Ost 2025-10-02 14_47_35 CEST.csv")
LW_th <- read.csv("Luftfeuchte-und-Temperatur-innen/Lichtenau West 2025-11-04 14_05_41 CET.csv")
LN_th <- read.csv("Luftfeuchte-und-Temperatur-innen/Lichtenau Nord 2025-10-02 14_47_08 CEST.csv")
LS_th <- read.csv("Luftfeuchte-und-Temperatur-innen/Lichtenau Süd 2025-10-02 14_46_44 CEST.csv")
#Meusebach trocken
MTM_th <- read.csv("Luftfeuchte-und-Temperatur-innen/Meusebach trock Mitt 2025-11-04 10_30_53 CET.csv")
MTO_th <- read.csv("Luftfeuchte-und-Temperatur-innen/Meusebach trock Ost 2025-11-04 10_31_49 CET.csv")
MTW_th <- read.csv("Luftfeuchte-und-Temperatur-innen/Meusebach trock West 2025-10-02 14_45_08 CEST.csv")
MTN_th <- read.csv("Luftfeuchte-und-Temperatur-innen/Meusebach trock Nord 2025-11-04 10_32_27 CET.csv")
MTS_th <- read.csv("Luftfeuchte-und-Temperatur-innen/Meusebach trock Süd 2025-10-02 14_43_36 CEST.csv")
#Meusebach nass
MNM_th <- read.csv("Luftfeuchte-und-Temperatur-innen/Meusebach nass Mitte 2025-11-04 11_36_57 CET.csv")
MNO_th <- read.csv("Luftfeuchte-und-Temperatur-innen/Meusebach nass Ost 2025-10-02 14_45_34 CEST.csv")
MNW_th <- read.csv("Luftfeuchte-und-Temperatur-innen/Meusebach nass West 2025-11-04 11_33_09 CET.csv")
MNN_th <- read.csv("Luftfeuchte-und-Temperatur-innen/Meusebach nass Nord 2025-10-02 14_45_57 CEST.csv")
MNS_th <- read.csv("Luftfeuchte-und-Temperatur-innen/Meusebach nass Süd 2025-11-04 11_35_14 CET.csv")
```

# 3 Daten bereinigen und strukturieren

```{r}
#| label: long date conversion
#Datumsformat umwandeln
LM_lt$DateTime <- mdy_hms(LM_lt$Date.Time..CEST.CET.)
LM_th$DateTime <- mdy_hms(LM_th$Date.Time..CEST.CET.)
LO_lt$DateTime <- mdy_hms(LO_lt$Date.Time..CEST.)
LO_th$DateTime <- mdy_hms(LO_th$Date.Time..CEST.)
LW_lt$DateTime <- mdy_hms(LW_lt$Date.Time..CEST.CET.)
LW_th$DateTime <- mdy_hms(LW_th$Date.Time..CEST.CET.)
LN_lt$DateTime <- mdy_hms(LN_lt$Date.Time..CEST.)
LN_th$DateTime <- mdy_hms(LN_th$Date.Time..CEST.)
LS_lt$DateTime <- mdy_hms(LS_lt$Date.Time..CEST.)
LS_th$DateTime <- mdy_hms(LS_th$Date.Time..CEST.)

MTM_lt$DateTime <- mdy_hms(MTM_lt$Date.Time..CEST.CET.)
MTM_th$DateTime <- mdy_hms(MTM_th$Date.Time..CEST.CET.)
MTO_lt$DateTime <- mdy_hms(MTO_lt$Date.Time..CEST.CET.)
MTO_th$DateTime <- mdy_hms(MTO_th$Date.Time..CEST.CET.)
MTW_lt$DateTime <- mdy_hms(MTW_lt$Date.Time..CEST.)
MTW_th$DateTime <- mdy_hms(MTW_th$Date.Time..CEST.)
MTN_lt$DateTime <- mdy_hms(MTN_lt$Date.Time..CEST.CET.)
MTN_th$DateTime <- mdy_hms(MTN_th$Date.Time..CEST.CET.)
MTS_lt$DateTime <- mdy_hms(MTS_lt$Date.Time..CEST.)
MTS_th$DateTime <- mdy_hms(MTS_th$Date.Time..CEST.)

MNM_lt$DateTime <- mdy_hms(MNM_lt$Date.Time..CEST.CET.)
MNM_th$DateTime <- mdy_hms(MNM_th$Date.Time..CEST.CET.)
MNO_lt$DateTime <- mdy_hms(MNO_lt$Date.Time..CEST.)
MNO_th$DateTime <- mdy_hms(MNO_th$Date.Time..CEST.)
MNW_lt$DateTime <- mdy_hms(MNW_lt$Date.Time..CEST.)
MNW_th$DateTime <- mdy_hms(MNW_th$Date.Time..CEST.)
MNN_lt$DateTime <- mdy_hms(MNN_lt$Date.Time..CEST.)
MNN_th$DateTime <- mdy_hms(MNN_th$Date.Time..CEST.)
MNS_lt$DateTime <- mdy_hms(MNS_lt$Date.Time..CEST.CET.)
MNS_th$DateTime <- mdy_hms(MNS_th$Date.Time..CEST.CET.)
```

```{r}
#| label: function programming
#Funktion zum Zusammenführen der Tabellen 

join_loggers <- function(df_lt, df_th, standort, logger) {

  # cleane Tabellen erstellen, weil in Originaltabellen einiges irrelevantes drin
  lt_clean <- df_lt %>%
    select(
      DateTime,
      Temp_sonne_C = Temperature.....C.,
      Licht_lux  = Light....lux.
    )

  th_clean <- df_th %>%
    select(
      DateTime,
      Temp_schatten_C = Temperature.....C.,
      relLF_percent         = RH......,
      Taupunkt_C      = Dew.Point.....C.
    )

  # join
  full_join(lt_clean, th_clean, by = "DateTime") %>%
    mutate(
      Standort  = standort,
      Logger    = logger,
      Logger_ID = paste0(standort, logger)
    )
}
```

```{r}
#| label: using function
#Lichtenau Mitte
LM <- join_loggers(
  df_lt    = LM_lt,
  df_th    = LM_th,
  standort = "L",
  logger   = "M"
)
#Lichtenau Ost
LO <- join_loggers(
  df_lt    = LO_lt,
  df_th    = LO_th,
  standort = "L",
  logger   = "O"
)
#Lichtenau West
LW <- join_loggers(
  df_lt    = LW_lt,
  df_th    = LW_th,
  standort = "L",
  logger   = "W"
)
#Lichtenau Nord
LN <- join_loggers(
  df_lt    = LN_lt,
  df_th    = LN_th,
  standort = "L",
  logger   = "N"
)
#Lichtenau Süd
LS <- join_loggers(
  df_lt    = LS_lt,
  df_th    = LS_th,
  standort = "L",
  logger   = "S"
)
#Meusebach trocken Mitte
MTM <- join_loggers(
  df_lt    = MTM_lt,
  df_th    = MTM_th,
  standort = "MT",
  logger   = "M"
)
#Meusebach trocken Ost
MTO <- join_loggers(
  df_lt    = MTO_lt,
  df_th    = MTO_th,
  standort = "MT",
  logger   = "O"
)
#Meusebach trocken West
MTW <- join_loggers(
  df_lt    = MTW_lt,
  df_th    = MTW_th,
  standort = "MT",
  logger   = "W"
)
#Meusebach trocken Nord
MTN <- join_loggers(
  df_lt    = MTN_lt,
  df_th    = MTN_th,
  standort = "MT",
  logger   = "N"
)
#Meusebach trocken Süd
MTS <- join_loggers(
  df_lt    = MTS_lt,
  df_th    = MTS_th,
  standort = "MT",
  logger   = "S"
)
#Meusebach nass Mitte
MNM <- join_loggers(
  df_lt    = MNM_lt,
  df_th    = MNM_th,
  standort = "MN",
  logger   = "M"
)
#Meusebach nass Ost
MNO <- join_loggers(
  df_lt    = MNO_lt,
  df_th    = MNO_th,
  standort = "MN",
  logger   = "O"
)
#Meusebach nass West
MNW <- join_loggers(
  df_lt    = MNW_lt,
  df_th    = MNW_th,
  standort = "MN",
  logger   = "W"
)
#Meusebach nass Nord
MNN <- join_loggers(
  df_lt    = MNN_lt,
  df_th    = MNN_th,
  standort = "MN",
  logger   = "N"
)
#Meusebach nass Süd
MNS <- join_loggers(
  df_lt    = MNS_lt,
  df_th    = MNS_th,
  standort = "MN",
  logger   = "S"
)
```

```{r}
#| label: set timeframe 8.5.25-30.9.25
# alle Daten vor dem 08.05.2025 00:00 Uhr entfernen
# alle Daten nach dem 30.9.2025 23:50 Uhr entfernen
cutoff_start <- as.POSIXct("2025-05-08 00:00:00", tz="UTC")
cutoff_end   <- as.POSIXct("2025-09-30 23:50:00", tz="UTC")

logger_names <- c("LM", "LO", "LW", "LN", "LS", "MTM", "MTO", "MTW", "MTN", "MTS", "MNM", "MNO", "MNW", "MNN", "MNS")

for (logger in logger_names) {
  assign(logger, get(logger) %>% 
           filter(DateTime >= cutoff_start & DateTime <= cutoff_end))
}
```

#do not run

```{r}
#| label:do not run until interpolated data is completed, removing NAs
#entfernen von Zeilen ohne Messwerte (entstanden durch Auslesen der Logger)
messwert_spalten <- c("Temp_sonne_C", "Licht_lux", "Temp_schatten_C", "relLF_percent", "Taupunkt_C")

for (logger in logger_names) {
  # Tabelle holen, filtern, wieder zurückschreiben
  assign(logger, get(logger) %>% 
           filter(!if_all(all_of(messwert_spalten), is.na)))
}

```

```{r}
#| label: create all_loggers
#Zusammenführen als Masterdatensatz
all_loggers <- bind_rows(lapply(logger_names, get))
str(all_loggers)

write.csv(all_loggers, "all_loggers.csv")
```

# 5 Summaries erstellen

## 5.1 Summary pro Tag

### 5.1.1 für jeden Logger

```{r}
#| label: create summary_daily_logger
# Mittelwerte gruppiert nach Loggerstandort und Tag erzeugen, zusätzlich Min & Max Temperatur am Tag 
summary_daily_logger <- all_loggers %>%
  mutate(Datum = as.Date(DateTime)) %>%
  group_by(Standort, Logger,Logger_ID, Datum) %>%
  summarise(
    Temp_sonne_mean = mean(Temp_sonne_C, na.rm = T),
    Temp_sonne_max = max(Temp_sonne_C, na.rm = T),
    Temp_sonne_min = min(Temp_sonne_C, na.rm = T),
    Temp_sonne_sd = sd(Temp_sonne_C, na.rm = T),
    Temp_sonne_range = Temp_sonne_max - Temp_sonne_min,
    
    Temp_schatten_mean = mean(Temp_schatten_C, na.rm = T),
    Temp_schatten_max =  max(Temp_schatten_C, na.rm = T),
    Temp_schatten_min = min(Temp_schatten_C, na.rm = T),
    Temp_schatten_sd = sd(Temp_schatten_C, na.rm = T),
    Temp_schatten_range = Temp_schatten_max - Temp_schatten_min,
    
    Licht_mean = mean(Licht_lux, na.rm = T),
    Licht_max = max(Licht_lux, na.rm = T),
    Licht_min = min(Licht_lux, na.rm = T),
    Licht_sd = sd(Licht_lux, na.rm = T),
    Licht_range = Licht_max - Licht_min,
    Licht_mean_day = mean(Licht_lux[Licht_lux>1], na.rm =T),
    
    rLF_mean = mean(relLF_percent, na.rm = T),
    rLF_max = max(relLF_percent, na.rm = T),
    rLF_min = min(relLF_percent, na.rm = T),
    rLF_sd = sd(relLF_percent, na.rm = T),
    rLF_range = rLF_max - rLF_min,
    
    Tp_mean = mean(Taupunkt_C, na.rm = T),
    Tp_max = max(Taupunkt_C, na.rm = T),
    Tp_min = min(Taupunkt_C, na.rm = T),
    Tp_sd = sd(Taupunkt_C, na.rm = T),
    Tp_range = Tp_max - Tp_min,
    
    .groups = "drop"
  )

summary(summary_daily_logger)
  
```

### 5.1.2 für jeden Standort

```{r}
#| label: create summary_daily_area
#Mittelwerte für jede Fläche bilden
summary_daily_area <- all_loggers %>%
  mutate(Datum = as.Date(DateTime)) %>%
  group_by(Standort, Datum) %>%
  summarise(
    Temp_area_sonne_mean = mean(Temp_sonne_C, na.rm = T),
    Temp_area_sonne_max = max(Temp_sonne_C, na.rm = T),
    Temp_area_sonne_min = min(Temp_sonne_C, na.rm = T),
    Temp_area_sonne_sd = sd(Temp_sonne_C, na.rm = T),
    Temp_area_sonne_range = Temp_area_sonne_max - Temp_area_sonne_min,
    
    Temp_area_schatten_mean = mean(Temp_schatten_C, na.rm = T),
    Temp_area_schatten_max =  max(Temp_schatten_C, na.rm = T),
    Temp_area_schatten_min = min(Temp_schatten_C, na.rm = T),
    Temp_area_schatten_sd = sd(Temp_schatten_C, na.rm = T),
    Temp_area_schatten_range = Temp_area_schatten_max - Temp_area_schatten_min,
    
    Licht_area_mean = mean(Licht_lux, na.rm = T),
    Licht_area_max = max(Licht_lux, na.rm = T),
    Licht_area_min = min(Licht_lux, na.rm = T),
    Licht_area_sd = sd(Licht_lux, na.rm = T),
    Licht_area_range = Licht_area_max - Licht_area_min,
    Licht_area_mean_day = mean(Licht_lux[Licht_lux>1], na.rm =T),
    Sonnenaufgang = min(DateTime[Licht_lux > 1], na.rm = T),
    Sonnenuntergang  = max(DateTime[Licht_lux > 1], na.rm = T),
    Tageslicht = as.numeric(difftime(Sonnenuntergang, Sonnenaufgang, units = "hours")),
    Licht_summe = sum(Licht_lux*10, na.rm=T),
    
    rLF_area_mean = mean(relLF_percent, na.rm = T),
    rLF_area_max = max(relLF_percent, na.rm = T),
    rLF_area_min = min(relLF_percent, na.rm = T),
    rLF_area_sd = sd(relLF_percent, na.rm = T),
    rLF_area_range = rLF_area_max - rLF_area_min,
    
    Tp_area_mean = mean(Taupunkt_C, na.rm = T),
    Tp_area_max = max(Taupunkt_C, na.rm = T),
    Tp_area_min = min(Taupunkt_C, na.rm = T),
    Tp_area_sd = sd(Taupunkt_C, na.rm = T),
    Tp_area_range = Tp_area_max - Tp_area_min,
    .groups = "drop"
  )
summary(summary_daily_area)
```

## 5.2 Summary pro Logger

```{r}
#| label: create summary_logger_year
summary_logger_year <- all_loggers %>%
  group_by(Standort, Logger,Logger_ID) %>%
  summarise(
    Tempsonne_Jahresmittel = mean(Temp_sonne_C, na.rm = TRUE),
    Tempsonne_Jahres_sd = sd(Temp_sonne_C, na.rm = TRUE),
    Tempsonne_Jahres_min = min(Temp_sonne_C, na.rm = TRUE),
    Tempsonne_Jahres_max = max(Temp_sonne_C, na.rm = TRUE),
    Tempsonne_Jahres_range = Tempsonne_Jahres_max - Tempsonne_Jahres_min,
    
    Tempschatten_Jahresmittel = mean(Temp_schatten_C, na.rm = TRUE),
    Tempschatten_Jahres_sd = sd(Temp_schatten_C, na.rm = TRUE),
    Tempschatten_Jahres_min = min(Temp_schatten_C, na.rm = TRUE),
    Tempschatten_Jahres_max = max(Temp_schatten_C, na.rm = TRUE),
    Tempschatten_Jahres_range = Tempschatten_Jahres_max - Tempschatten_Jahres_min,
    
    Licht_Jahresmittel = mean(Licht_lux, na.rm = TRUE),
    Licht_Jahres_sd = sd(Licht_lux, na.rm = TRUE),
    Licht_Jahres_min = min(Licht_lux, na.rm = TRUE),
    Licht_Jahres_max = max(Licht_lux, na.rm = TRUE),
    Licht_Jahres_mean_day = mean(Licht_lux[Licht_lux>1], na.rm =T),
    Licht_Jahres_range = Licht_Jahres_max - Licht_Jahres_min,
    
    rLF_Jahresmittel = mean(relLF_percent, na.rm = TRUE),
    rLF_Jahres_sd = sd(relLF_percent, na.rm = TRUE),
    rLF_Jahres_min = min(relLF_percent, na.rm = TRUE),
    rLF_Jahres_max = max(relLF_percent, na.rm = TRUE),
    rLF_Jahres_range = rLF_Jahres_max - rLF_Jahres_min,
    
    Tp_Jahresmittel = mean(Taupunkt_C, na.rm = TRUE),
    Tp_Jahres_sd = sd(Taupunkt_C, na.rm = TRUE),
    Tp_Jahres_min = min(Taupunkt_C, na.rm = TRUE),
    Tp_Jahres_max = max(Taupunkt_C, na.rm = TRUE),
    Tp_Jahres_range = Tp_Jahres_max - Tp_Jahres_min,
    
    .groups = "drop"
  )

summary(summary_logger_year)
```

# 6. Analyse & Plots einzelner Parameter

## 6.1 Licht

die logger stehen auf den verschiedenen flächen mal mehr oder weniger beschattet. deshalb will ich nur die Lichtintensitäten am Mittleren Logger vergleichen, statt der Mittelwerte

der Violinplot zeigt die stark rechtsschiefe Verteilung der Daten (selbst wenn die Nachtwerte ausgeklammert werden)

```{r}
#| label: violinplot
all_loggers %>%
  filter(Logger == "M",
         Licht_lux > 1) %>%
  ggplot(aes(x = Standort, y = Licht_lux)) +
  geom_boxplot(width=0.1, fill ="white", outlier.color="red")+
  geom_violin(na.rm = T, fill = "lightgreen", alpha =0.5) +
 
  labs(title = "Lichtverteilung – mittlere Logger (nur Tag)",
       x = "Standort",
       y = "Licht (lux)")
#ggsave("light_violinplot.png", width = 6, height=4)

```

```{r}
#| label: lineplot lightsum per day
ggplot(summary_daily_area,aes(x = Datum, y = Licht_summe, color = Standort)) +
  geom_line(linewidth = 0.7) +
  labs(
    title = "tägliche Lichtsumme im Beobachtungszeitraum (Messintervall 10min)",
    x = "Datum",
    y = "Lichtsumme [lux-minuten] ",
    color = "Standort"
  ) +
  theme_minimal() +
  theme(
    plot.title = element_text(hjust = 0.5)
  )
```

## 6.2 Temperatur

Die Lufttemperatur wurde von jedem Datenlogger sowohl in voller Exposition als auch in einem strahlungsgeschützten Gehäuse aufgezeichnet. Da exponierte Sensoren durch direkte Sonneneinstrahlung zusätzliche Erwärmung erfahren können, wurden für die Berechnung der Mittelwerte ausschließlich die Messungen der strahlungsgeschützten Sensoren verwendet. Die exponierten Messungen wurden für die Extremwerte herangezogen.

Welcher Tag hat die höchsten bzw. niedrigsten **Durchschnitts**temperatur?

```{r}
#| label: create table of day of min&max mean temperature
#Temperatur
#Minimum & Maximum der Temperaturmittelwerte für die einzelnen Logger 
daily_logger_means_min_max <- summary_daily_logger %>%
  group_by(Logger_ID) %>%
  summarise(
    # Sonne
#    Sonne_max_mean = max(Temp_sonne_mean, na.rm = TRUE),
#    Sonne_max_mean_Tag = Datum[which.max(Temp_sonne_mean)],
#    Sonne_min_mean = min(Temp_sonne_mean, na.rm = TRUE),
#    Sonne_min_mean_Tag = Datum[which.min(Temp_sonne_mean)],

    # Schatten
    Schatten_max_mean = max(Temp_schatten_mean, na.rm = TRUE),
    Schatten_max_mean_Tag = Datum[which.max(Temp_schatten_mean)],
    Schatten_min_mean = min(Temp_schatten_mean, na.rm = TRUE),
    Schatten_min_mean_Tag = Datum[which.min(Temp_schatten_mean)])
```

Welcher Tag hat die höchste bzw. niedrigste **absolute** Temperatur?

```{r}
#| label: create table of day&time of min&max temperature
daily_logger_extrema <- all_loggers %>%
  mutate(Datum = as.Date(DateTime)) %>%
  group_by(Standort, Logger,Logger_ID, Datum) %>%
  summarise(
    ## SONNE 
    Temp_sonne_max =max(Temp_sonne_C, na.rm = TRUE),

    Time_sonne_max = DateTime[which.max(replace_na(Temp_sonne_C, -Inf))],

    Temp_sonne_min =min(Temp_sonne_C, na.rm = TRUE),

    Time_sonne_min =DateTime[which.max(replace_na(Temp_sonne_C, -Inf))],

    ## SCHATTEN
    #Temp_schatten_max =
#      if (all(is.na(Temp_schatten_C))) NA_real_
#      else max(Temp_schatten_C, na.rm = TRUE),

#    Time_schatten_max =
#      if (all(is.na(Temp_schatten_C))) as.POSIXct(NA)
#      else DateTime[which.max(Temp_schatten_C)],

#    Temp_schatten_min =
#      if (all(is.na(Temp_schatten_C))) NA_real_
#      else min(Temp_schatten_C, na.rm = TRUE),

#    Time_schatten_min =
#      if (all(is.na(Temp_schatten_C))) as.POSIXct(NA)
#      else DateTime[which.min(Temp_schatten_C)],
    .groups = "drop"
  )

#Auswertung
extrema_logger <- daily_logger_extrema %>%
  group_by(Standort, Logger,Logger_ID) %>%
  summarise(
    # Sonne
    Sonne_max = max(Temp_sonne_max, na.rm = TRUE),
    Sonne_max_Zeit = Time_sonne_max[which.max(Temp_sonne_max)],

    Sonne_min = min(Temp_sonne_min, na.rm = TRUE),
    Sonne_min_Zeit = Time_sonne_min[which.min(Temp_sonne_min)],

    # Schatten
#    Schatten_max = max(Temp_schatten_max, na.rm = TRUE),
#    Schatten_max_Zeit = Time_schatten_max[which.max(Temp_schatten_max)],

#    Schatten_min = min(Temp_schatten_min, na.rm = TRUE),
#    Schatten_min_Zeit = Time_schatten_min[which.min(Temp_schatten_min)]
 .groups = "drop" )
summary(extrema_logger)
```

### 6.2.1 Plots

Extrema und Mittelwerte

```{r}
#| label: temperature ranges all areas
extrema_logger <- extrema_logger %>%
  left_join(summary_logger_year %>%
              select(Standort, Logger, Logger_ID, Tempschatten_Jahresmittel),
            by = c("Standort","Logger","Logger_ID"))
str(extrema_logger)


ggplot(extrema_logger, aes(x = Logger)) +
  geom_linerange(aes(ymin = Sonne_min, ymax = Sonne_max, color = Standort),
                 size = 1) +
  geom_point(aes(y = Tempschatten_Jahresmittel, color = Standort),
             size = 3) +
  geom_text(aes(y = Sonne_min, label = format(Sonne_min_Zeit, "%d.%m")),
            vjust = 1.5,
            size = 3,
            check_overlap = TRUE) +
  geom_text(aes(y = Sonne_max, label = format(Sonne_max_Zeit, "%d.%m")),
            vjust = -0.5,
            size = 3,
            check_overlap = TRUE) +
  facet_wrap(~Standort, scales = "free_x", nrow = 1) +
  theme_bw() +
  theme(axis.text.x = element_text(angle = 45, hjust = 1)) +
  labs(
    x = "Logger",
    y = "Temperatur [°C]",
    title = "Temperaturspitzen und Mittelwert pro Logger und Standort"
  )
```

Extrema im Beobachtungszeitraum

```{r}
#| label: lineplot Lichtenau Nord-Sued mean&max&min temperature
daily_logger_extrema <- daily_logger_extrema %>%
  left_join(summary_daily_logger %>%
              select(Standort, Logger, Logger_ID,Datum, Temp_schatten_mean),
            by = c("Standort","Logger","Logger_ID","Datum"))
str(daily_logger_extrema)

ggplot(
  daily_logger_extrema |> 
    dplyr::filter(Standort == "L", Logger %in% c("M","N","S")),
  aes(x = Datum, color = Logger)
) +
  geom_line(aes(y = Temp_schatten_mean, linetype = "Mean")) +
  geom_line(aes(y = Temp_sonne_max, linetype = "Maximum")) +
  geom_line(aes(y = Temp_sonne_min, linetype = "Minimum")) +
  scale_linetype_manual(
    values = c(
      "Mean" = "solid",
      "Maximum" = "dashed",
      "Minimum" = "dotted"
    )
  ) +
  labs(
    title = "Temperaturverlauf in Lichtenau am Nord-Süd-Gradienten",
    x = "Datum",
    y = "Temperatur (°C)",
    color = "Logger",
    linetype = ""
  ) +
  theme_minimal() +
  theme(
    plot.title = element_text(hjust = 0.5)
  )
```

Standorte einzeln

```{r}
#| label: boxplot of mean temperature in each area
#Boxplots - Vergleich der Logger der einzelnen Flächen (nur derinnere Logger)

summary_daily_logger %>%
  filter(Standort == "L", Logger %in% c("M", "N", "O", "S", "W"))%>%
  ggplot(aes(x = Logger, y = Temp_schatten_mean, fill = Logger)) +
  geom_boxplot() +
  labs(
    title = "Vergleich der Tagesmittelwerte des inneren Sensors pro Logger - Lichtenau",
    x = "Loggerstandort",
    y = "Tagesmitteltemperatur (°C)"
  ) +
  theme_minimal() +
  theme(legend.position = "none") 

summary_daily_logger %>%
  filter(Standort == "MN", Logger %in% c("M", "N", "O", "S", "W"))%>%
  ggplot(aes(x = Logger, y = Temp_schatten_mean, fill = Logger)) +
  geom_boxplot() +
  labs(
    title = "Vergleich der Tagesmittelwerte des inneren Sensors pro Logger - Meusebach nass",
    x = "Loggerstandort",
    y = "Tagesmitteltemperatur (°C)"
  ) +
  theme_minimal() +
  theme(legend.position = "none")

summary_daily_logger %>%
  filter(Standort == "MT", Logger %in% c("M", "N", "O", "S", "W"))%>%
  ggplot(aes(x = Logger, y = Temp_schatten_mean, fill = Logger)) +
  geom_boxplot() +
  labs(
    title = "Vergleich der Tagesmittelwerte des inneren Sensors pro Logger - Meusebach trocken",
    x = "Loggerstandort",
    y = "Tagesmitteltemperatur (°C)"
  ) +
  theme_minimal() +
  theme(legend.position = "none")
```

alle Standorte gemeinsam

Von dem Plot gibt es 2 Varianten: EInmal jeder STandort einzeln und einmal alle Standorte in einem PLot

```{r}
#| label: boxplot of mean temperature all areas
# eben erzeugter Plot für alle 3 Flächen
summary_daily_logger %>%
  filter(Standort %in% c("L", "MN", "MT"),
         Logger %in% c("M", "N", "O", "S", "W")) %>%
  ggplot(aes(x = Logger, y = Temp_schatten_mean, fill = Logger)) +
  geom_boxplot() +
  labs(
    title = "Vergleich der Tagesmitteltemperatur des inneren Sensors pro Logger",
    x = "Loggerstandort",
    y = "Tagesmitteltemperatur (°C)"
  ) +
  theme_minimal() +
  theme(legend.position = "none") +
  facet_wrap(~Standort, ncol = 1, scales = "free_y")

#ggsave("boxplot_temp_mean_loggers.png", width = 6, height = 20) 

summary_daily_logger %>%
  filter(Standort %in% c("L", "MN", "MT"),
         Logger %in% c("M", "N", "O", "S", "W")) %>%
  ggplot(aes(x = Standort, y = Temp_schatten_mean, fill = Logger)) +
  geom_boxplot(position = position_dodge(width = 0.8), width =0.7) +
  labs(
    title = "Vergleich der Tagesmitteltemperatur des inneren Sensors pro Logger",
    x = "Loggerstandort",
    y = "Tagesmitteltemperatur (°C)",
    fill = "Standort"
  ) +
  theme_minimal()
```

Beispiel für Lichtenau

```{r}
#| label: Boxplots compares mean temperature in both sensors Lichtenau

summary_daily_logger %>%
  filter(Standort == "L", Logger %in% c("M", "N", "O", "S", "W")) %>%
  pivot_longer(
    cols = c(Temp_sonne_mean, Temp_schatten_mean),
    names_to = "Licht",
    values_to = "Temperatur"
  ) %>%
  mutate(Licht = recode(Licht,
                        Temp_sonne_mean = "Außen",
                        Temp_schatten_mean = "Innen")) %>%
  ggplot(aes(x = Logger, y = Temperatur, fill = Licht)) +
  geom_boxplot(position = position_dodge(width = 0.8)) +
  labs(
    title = "Vergleich der Tagesmittelwerte der äußeren und inneren Sensoren pro Logger - Lichtenau",
    x = "Logger",
    y = "Tagesmitteltemperatur (°C)",
    fill = "Sensorposition"
  ) +
  theme_minimal()
```

```{r}
#| label: lineplot mean temp & time
ggplot(summary_daily_area,aes(x = Datum, y = Temp_area_schatten_mean, color = Standort)) +
  geom_line(linewidth = 0.7) +
  labs(
    title = "Tagesmitteltemperatur (Schatten) im Beobachtungszeitraum",
    x = "Datum",
    y = "Flächenmittel Temperatur (°C)",
    color = "Standort"
  ) +
  theme_minimal() +
  theme(
    plot.title = element_text(hjust = 0.5)
  )
#ggsave("area_mean_temp_in_year.png", width = 20, height = 6) 
```

##### *Mögliche Analyse*: 

Wie oft bzw. wann war der Taupunkt \>= Lufttemperatur -\> Bildung von Tau möglich

## 6.3 Luftfeuchte und Taupunkt

```{r}
#| label: days with possible dew per month
tau_days <- all_loggers %>%
  mutate(
    Datum = as.Date(DateTime),
    Monat = month(DateTime) 
  ) %>%
  filter(Taupunkt_C >= Temp_schatten_C) %>%  # >= oder ==, je nach Präzision
  group_by(Standort, Logger, Monat, Datum) %>%
  summarise(Taupunkt_Tag = n() > 0, .groups = "drop") %>%
  group_by(Standort, Logger, Monat) %>%
  summarise(Tage_mit_Tau = sum(Taupunkt_Tag), .groups = "drop")
summary(tau_days)
```

```{r}
#| label: boxplot of mean humidity each area


summary_daily_logger %>%
  filter(Standort == "L", Logger %in% c("M", "N", "O", "S", "W"))%>%
  ggplot(aes(x = Logger, y = rLF_mean, fill = Logger)) +
  geom_boxplot() +
  labs(
    title = "Vergleich der Tagesmittelwerte pro Logger - Lichtenau",
    x = "Loggerstandort",
    y = "Tagesmittel Luftfeuchte (°C)"
  ) +
  theme_minimal() +
  theme(legend.position = "none") 

summary_daily_logger %>%
  filter(Standort == "MN", Logger %in% c("M", "N", "O", "S", "W"))%>%
  ggplot(aes(x = Logger, y = rLF_mean, fill = Logger)) +
  geom_boxplot() +
  labs(
    title = "Vergleich der Tagesmittelwerte pro Logger - Meusebach nass",
    x = "Loggerstandort",
    y = "Tagesmittel Luftfeuchte (°C)"
  ) +
  theme_minimal() +
  theme(legend.position = "none") 

summary_daily_logger %>%
  filter(Standort == "MT", Logger %in% c("M", "N", "O", "S", "W"))%>%
  ggplot(aes(x = Logger, y = rLF_mean, fill = Logger)) +
  geom_boxplot() +
  labs(
    title = "Vergleich der Tagesmittelwerte pro Logger - Meusebach trocken",
    x = "Loggerstandort",
    y = "Tagesmittel Luftfeuchte (°C)"
  ) +
  theme_minimal() +
  theme(legend.position = "none") 
```

```{r}
#| label: boxplot of mean humidity all areas

summary_daily_logger %>%
  filter(Standort %in% c("L", "MN", "MT"),
         Logger %in% c("M", "N", "O", "S", "W")) %>%
  ggplot(aes(x = Logger, y = rLF_mean, fill = Logger)) +
  geom_boxplot() +
  labs(
    title = "Vergleich der Luftfeuchte pro Logger",
    x = "Loggerstandort",
    y = "Tagesmitteltemperatur (°C)"
  ) +
  theme_minimal() +
  theme(legend.position = "none") +
  facet_wrap(~Standort, ncol = 1, scales = "free_y")

#ggsave("boxplot_humidity_mean_loggers.png", width = 6, height = 20) 

summary_daily_logger %>%
  filter(Standort %in% c("L", "MN", "MT"),
         Logger %in% c("M", "N", "O", "S", "W")) %>%
  ggplot(aes(x = Standort, y = rLF_mean, fill = Logger)) +
  geom_boxplot(position = position_dodge(width = 0.8), width =0.7) +
  labs(
    title = "Vergleich der Tagesmitteltemperatur des äußeren Sensors pro Logger",
    x = "Loggerstandort",
    y = "Tagesmitteltemperatur (°C)",
    fill = "Standort"
  ) +
  theme_minimal()
```

```{r}
#| label: lineplot mean humidity & time
ggplot(summary_daily_area,aes(x = Datum, y = rLF_area_mean, color = Standort)) +
  geom_line(linewidth = 0.7) +
  labs(
    title = "Luftfeuchte im Beobachtungszeitraum",
    x = "Datum",
    y = "Flächenmittel Temperatur (°C)",
    color = "Standort"
  ) +
  theme_minimal() +
  theme(
    plot.title = element_text(hjust = 0.5)
  )
```

```{r}
#| label: do not run
# dieser Plot ist nicht so sinnvoll, es ist logisch, dass die relLF sinkt mit höherer Temperatur, dafür brauche ich keine plot…

summary_daily_logger %>%
  filter(Standort %in% c("L", "MT", "MN"),
         Logger %in% c("N","M","S", "W", "O")) %>%
  # nur Außen-Sensor verwenden
  ggplot(aes(x = Temp_sonne_mean, y = rLF_mean, shape = Logger, color = Logger)) +
  geom_point(size = 2, alpha = 0.7) +
  labs(
    title = "Temperatur vs. Luftfeuchte (Außen-Sensor) pro Standort",
    x = "Temperatur (°C)",
    y = "Luftfeuchte (%)",
    shape = "Logger"
  ) +
  theme_minimal() +
  theme(plot.title = element_text(hjust = 0.5))



```

##### *Mögliche Analyse:* 

Vapor pressure deficit berechnen -\> hohes VPD bringt hohe Verdunstung (besonders bei heller Beleuchtung) -\> Sphagnum kann mehr Wasser verdampfen als einfache Waseroberfläche [Lafleur (1990)](https://www.sciencedirect.com/science/article/pii/S0022169496031496#BIB13)distinguishes between wetlands with transpiring and non-transpiring covers. The latter are often dominated by non-vascular *Sphagnum* species, for which evaporation may exceed open water rates under similar meteorological conditions ([Nicols and Brown, 1980](https://www.sciencedirect.com/science/article/pii/S0022169496031496#BIB25)).

## 6.4 PCA

PCA für alle Logger und alle Parameter

```{r}
#| label: PCA with 2 plots
#nur Temp_schatten für bessere Vergleichbarkeit
df_pca <- summary_logger_year %>%
  select(Standort, Logger, Tempschatten_Jahresmittel,Licht_Jahres_mean_day, rLF_Jahresmittel)

decorana(df_pca[, c("Tempschatten_Jahresmittel",
                      "Licht_Jahres_mean_day", "rLF_Jahresmittel")])
pca <- rda(df_pca[, c("Tempschatten_Jahresmittel",
                      "Licht_Jahres_mean_day","rLF_Jahresmittel")],
           scale = TRUE)
summary(pca)
screeplot(pca)
biplot(pca)


site_scores <- scores(pca, display = "sites")
var_scores  <- scores(pca, display = "species")

sites <- data.frame(site_scores,
                    Standort = df_pca$Standort,
                    Logger   = df_pca$Logger)

vars <- data.frame(var_scores,
                   Variable = rownames(var_scores))
eig <- summary(pca)$cont$importance[2, ]
vars <- data.frame(var_scores,
                   Variable = rownames(var_scores))
vars$Label <- c("Temperatur", "Licht", "Luftfeuchte") 

ggplot() +
  stat_ellipse(data = sites,
               aes(PC1, PC2, fill=Standort),
               geom="polygon",
               alpha = 0.2,
               show.legend = F) +
  geom_point(data = sites,
             aes(PC1, PC2, color = Standort),
             size = 3) +
  geom_text(data = sites,
            aes(PC1, PC2, label = Logger, color = Standort),
            vjust = -1, show.legend = F) +
  geom_segment(data = vars,
               aes(x = 0, y = 0,
                   xend = PC1, yend = PC2),
               arrow = arrow(length = unit(0.25, "cm")),
               color = "black") +
  geom_text(data = vars,
            aes(PC1, PC2, label = Label),
            color = "black",
            vjust = -0.5, hjust= 0.3) +
  xlab(paste0("PC1 (", round(eig[1]*100,1), "%)")) +
  ylab(paste0("PC2 (", round(eig[2]*100,1), "%)")) +
  theme_bw() +
  coord_fixed(ratio = 0.7)




# Hull-Funktion für jeden Standort
hulls <- sites %>%
  dplyr::group_by(Standort) %>%
  dplyr::slice(chull(PC1, PC2))  
vars$LabelX <- vars$PC1 * c(2.1, 1.7, 1.4)
vars$LabelY <- vars$PC2 * c(1.5, 2, 1.8)

ggplot() +
  geom_polygon(data = hulls,
               aes(x = PC1, y = PC2, fill = Standort),
               alpha = 0.2, show.legend = F) +
  geom_point(data = sites,
             aes(PC1, PC2, color = Standort),
             size = 3) +
  geom_text(data = sites,
            aes(PC1, PC2, label = Logger, color = Standort),
            vjust = -1, show.legend = F) +
  geom_segment(data = vars,
               aes(x = 0, y = 0,
                   xend = PC1 * 1.5,
                   yend = PC2 * 1.5),
               arrow = arrow(length = unit(0.25, "cm")),
               color = "black") +
  geom_text(data = vars,
            aes(x=LabelX, y=LabelY, label = Label),
            color = "black") +
  xlab(paste0("PC1 (", round(eig[1]*100,1), "%)")) +
  ylab(paste0("PC2 (", round(eig[2]*100,1), "%)")) +
  theme_classic() +
  coord_cartesian(xlim = c(-2, 2), ylim = c(-2, 2))

#theme_classic im zweiten plot, während theme_bw im ersten
```

##### *Mögliche Analyse:* 

PCA für jeden Standort einzeln
