---
title: "Datenanalyse_Logger"
author: Alexandra Kornhaß und Nele Herzig
format: html
editor: visual
editor_options: 
  chunk_output_type: inline
---

**Disclaimer:** Alle Untersuchungen, die sich auf nur einen der drei Standorte spezifisch beziehen wurden für alle drei Standorte durchgeführt, stehen aber oftmals nur für einen Standort im Code. Hier ist einfach die Standortbezeichnung zu ändern, um die Analyse für die weiteren Standorte durchzuführen. Die Standortbezeichnungen sind "L" (Kleiner Sumpf), "MN" (Auf der Pfalz) und "MT" (Fuchshügel).

# 1 genutzte Packages

```{r}
library(dplyr)
library(lubridate)
library(tidyr)
library(ggplot2)
library(vegan)
library(lme4)
library(readxl)
library(ggpubr)
library(rstatix)
library(afex)
library(emmeans)
library(performance)
```

# 2 Daten einlesen

## 2.1 Licht und Temperatur (außen)

```{r}
#| label: read_csv

#Lichtenau
LM_lt <- read.csv("Licht-und-Temperatur-aussen/Lichtenau Mitte 2025-11-04 18_39_12 CET.csv")
LO_lt <- read.csv("Licht-und-Temperatur-aussen/Lichtenau Ost 2025-10-02 14_50_43 CEST.csv")
LW_lt <- read.csv("Licht-und-Temperatur-aussen/Lichtenau West 2025-11-04 18_36_30 CET.csv")
LN_lt <- read.csv("Licht-und-Temperatur-aussen/Lichtenau Nord 2025-10-02 14_52_52 CEST.csv")
LS_lt <- read.csv("Licht-und-Temperatur-aussen/Lichtenau Süd 2025-10-02 14_51_42 CEST.csv")
#Meusebach trocken
MTM_lt <- read.csv("Licht-und-Temperatur-aussen/Meusebach trock Mitt 2025-11-04 10_33_23 CET.csv")
MTO_lt <- read.csv("Licht-und-Temperatur-aussen/Meusebach trock Ost 2025-11-04 10_42_29 CET.csv")
MTW_lt <- read.csv("Licht-und-Temperatur-aussen/Meusebach trock West 2025-10-02 14_56_44 CEST.csv")
MTN_lt <- read.csv("Licht-und-Temperatur-aussen/Meusebach trock Nord 2025-11-04 10_34_51 CET.csv")
MTS_lt<- read.csv("Licht-und-Temperatur-aussen/Meusebach trock Süd 2025-10-02 14_54_52 CEST.csv")
#Meusebach nass
MNM_lt <- read.csv("Licht-und-Temperatur-aussen/Meusebach nass Mitte 2025-11-04 11_37_40 CET.csv")
MNO_lt <- read.csv("Licht-und-Temperatur-aussen/Meusebach nass Ost  2025-10-02 14_55_48 CEST.csv")
MNW_lt <- read.csv("Licht-und-Temperatur-aussen/Meusebach nass West 2025-11-04 11_33_52 CET.csv")
MNN_lt <- read.csv("Licht-und-Temperatur-aussen/Meusebach nass Nord 2025-10-02 14_53_40 CEST.csv")
MNS_lt <- read.csv("Licht-und-Temperatur-aussen/Meusebach nass Süd 2025-11-04 11_35_49 CET.csv")
```

## 2.2 Temperatur und Luftfeuchte (innen)

```{r}
#| label: read_csv

#Lichtenau
LM_th <- read.csv("Luftfeuchte-und-Temperatur-innen/Lichtenau Mitte  2025-11-04 14_05_01 CET.csv")
LO_th <- read.csv("Luftfeuchte-und-Temperatur-innen/Lichtenau Ost 2025-10-02 14_47_35 CEST.csv")
LW_th <- read.csv("Luftfeuchte-und-Temperatur-innen/Lichtenau West 2025-11-04 14_05_41 CET.csv")
LN_th <- read.csv("Luftfeuchte-und-Temperatur-innen/Lichtenau Nord 2025-10-02 14_47_08 CEST.csv")
LS_th <- read.csv("Luftfeuchte-und-Temperatur-innen/Lichtenau Süd 2025-10-02 14_46_44 CEST.csv")
#Meusebach trocken
MTM_th <- read.csv("Luftfeuchte-und-Temperatur-innen/Meusebach trock Mitt 2025-11-04 10_30_53 CET.csv")
MTO_th <- read.csv("Luftfeuchte-und-Temperatur-innen/Meusebach trock Ost 2025-11-04 10_31_49 CET.csv")
MTW_th <- read.csv("Luftfeuchte-und-Temperatur-innen/Meusebach trock West 2025-10-02 14_45_08 CEST.csv")
MTN_th <- read.csv("Luftfeuchte-und-Temperatur-innen/Meusebach trock Nord 2025-11-04 10_32_27 CET.csv")
MTS_th <- read.csv("Luftfeuchte-und-Temperatur-innen/Meusebach trock Süd 2025-10-02 14_43_36 CEST.csv")
#Meusebach nass
MNM_th <- read.csv("Luftfeuchte-und-Temperatur-innen/Meusebach nass Mitte 2025-11-04 11_36_57 CET.csv")
MNO_th <- read.csv("Luftfeuchte-und-Temperatur-innen/Meusebach nass Ost 2025-10-02 14_45_34 CEST.csv")
MNW_th <- read.csv("Luftfeuchte-und-Temperatur-innen/Meusebach nass West 2025-11-04 11_33_09 CET.csv")
MNN_th <- read.csv("Luftfeuchte-und-Temperatur-innen/Meusebach nass Nord 2025-10-02 14_45_57 CEST.csv")
MNS_th <- read.csv("Luftfeuchte-und-Temperatur-innen/Meusebach nass Süd 2025-11-04 11_35_14 CET.csv")
```

# 3 Daten bereinigen und strukturieren

```{r}
#| label: long date conversion
#Datumsformat umwandeln
LM_lt$DateTime <- mdy_hms(LM_lt$Date.Time..CEST.CET.)
LM_th$DateTime <- mdy_hms(LM_th$Date.Time..CEST.CET.)
LO_lt$DateTime <- mdy_hms(LO_lt$Date.Time..CEST.)
LO_th$DateTime <- mdy_hms(LO_th$Date.Time..CEST.)
LW_lt$DateTime <- mdy_hms(LW_lt$Date.Time..CEST.CET.)
LW_th$DateTime <- mdy_hms(LW_th$Date.Time..CEST.CET.)
LN_lt$DateTime <- mdy_hms(LN_lt$Date.Time..CEST.)
LN_th$DateTime <- mdy_hms(LN_th$Date.Time..CEST.)
LS_lt$DateTime <- mdy_hms(LS_lt$Date.Time..CEST.)
LS_th$DateTime <- mdy_hms(LS_th$Date.Time..CEST.)

MTM_lt$DateTime <- mdy_hms(MTM_lt$Date.Time..CEST.CET.)
MTM_th$DateTime <- mdy_hms(MTM_th$Date.Time..CEST.CET.)
MTO_lt$DateTime <- mdy_hms(MTO_lt$Date.Time..CEST.CET.)
MTO_th$DateTime <- mdy_hms(MTO_th$Date.Time..CEST.CET.)
MTW_lt$DateTime <- mdy_hms(MTW_lt$Date.Time..CEST.)
MTW_th$DateTime <- mdy_hms(MTW_th$Date.Time..CEST.)
MTN_lt$DateTime <- mdy_hms(MTN_lt$Date.Time..CEST.CET.)
MTN_th$DateTime <- mdy_hms(MTN_th$Date.Time..CEST.CET.)
MTS_lt$DateTime <- mdy_hms(MTS_lt$Date.Time..CEST.)
MTS_th$DateTime <- mdy_hms(MTS_th$Date.Time..CEST.)

MNM_lt$DateTime <- mdy_hms(MNM_lt$Date.Time..CEST.CET.)
MNM_th$DateTime <- mdy_hms(MNM_th$Date.Time..CEST.CET.)
MNO_lt$DateTime <- mdy_hms(MNO_lt$Date.Time..CEST.)
MNO_th$DateTime <- mdy_hms(MNO_th$Date.Time..CEST.)
MNW_lt$DateTime <- mdy_hms(MNW_lt$Date.Time..CEST.)
MNW_th$DateTime <- mdy_hms(MNW_th$Date.Time..CEST.)
MNN_lt$DateTime <- mdy_hms(MNN_lt$Date.Time..CEST.)
MNN_th$DateTime <- mdy_hms(MNN_th$Date.Time..CEST.)
MNS_lt$DateTime <- mdy_hms(MNS_lt$Date.Time..CEST.CET.)
MNS_th$DateTime <- mdy_hms(MNS_th$Date.Time..CEST.CET.)
```

```{r}
#| label: function programming
#Funktion zum Zusammenführen der Tabellen 
#Funktion von ChatGPT 5.5

join_loggers <- function(df_lt, df_th, standort, logger) {

  # cleane Tabellen erstellen, weil in Originaltabellen einiges irrelevantes drin
  lt_clean <- df_lt %>%
    select(
      DateTime,
      Temp_sonne_C = Temperature.....C.,
      Licht_lux  = Light....lux.
    )

  th_clean <- df_th %>%
    select(
      DateTime,
      Temp_schatten_C = Temperature.....C.,
      relLF_percent         = RH......,
      Taupunkt_C      = Dew.Point.....C.
    )

  # join
  full_join(lt_clean, th_clean, by = "DateTime") %>%
    mutate(
      Standort  = standort,
      Logger    = logger,
      Logger_ID = paste0(standort, logger)
    )
}
```

```{r}
#| label: using function
#Lichtenau Mitte
LM <- join_loggers(
  df_lt    = LM_lt,
  df_th    = LM_th,
  standort = "L",
  logger   = "M"
)
#Lichtenau Ost
LO <- join_loggers(
  df_lt    = LO_lt,
  df_th    = LO_th,
  standort = "L",
  logger   = "O"
)
#Lichtenau West
LW <- join_loggers(
  df_lt    = LW_lt,
  df_th    = LW_th,
  standort = "L",
  logger   = "W"
)
#Lichtenau Nord
LN <- join_loggers(
  df_lt    = LN_lt,
  df_th    = LN_th,
  standort = "L",
  logger   = "N"
)
#Lichtenau Süd
LS <- join_loggers(
  df_lt    = LS_lt,
  df_th    = LS_th,
  standort = "L",
  logger   = "S"
)
#Meusebach trocken Mitte
MTM <- join_loggers(
  df_lt    = MTM_lt,
  df_th    = MTM_th,
  standort = "MT",
  logger   = "M"
)
#Meusebach trocken Ost
MTO <- join_loggers(
  df_lt    = MTO_lt,
  df_th    = MTO_th,
  standort = "MT",
  logger   = "O"
)
#Meusebach trocken West
MTW <- join_loggers(
  df_lt    = MTW_lt,
  df_th    = MTW_th,
  standort = "MT",
  logger   = "W"
)
#Meusebach trocken Nord
MTN <- join_loggers(
  df_lt    = MTN_lt,
  df_th    = MTN_th,
  standort = "MT",
  logger   = "N"
)
#Meusebach trocken Süd
MTS <- join_loggers(
  df_lt    = MTS_lt,
  df_th    = MTS_th,
  standort = "MT",
  logger   = "S"
)
#Meusebach nass Mitte
MNM <- join_loggers(
  df_lt    = MNM_lt,
  df_th    = MNM_th,
  standort = "MN",
  logger   = "M"
)
#Meusebach nass Ost
MNO <- join_loggers(
  df_lt    = MNO_lt,
  df_th    = MNO_th,
  standort = "MN",
  logger   = "O"
)
#Meusebach nass West
MNW <- join_loggers(
  df_lt    = MNW_lt,
  df_th    = MNW_th,
  standort = "MN",
  logger   = "W"
)
#Meusebach nass Nord
MNN <- join_loggers(
  df_lt    = MNN_lt,
  df_th    = MNN_th,
  standort = "MN",
  logger   = "N"
)
#Meusebach nass Süd
MNS <- join_loggers(
  df_lt    = MNS_lt,
  df_th    = MNS_th,
  standort = "MN",
  logger   = "S"
)
```

```{r}
#| label: set timeframe 8.5.25-30.9.25
# alle Daten vor dem 08.05.2025 00:00 Uhr entfernen
# alle Daten nach dem 30.9.2025 23:50 Uhr entfernen
cutoff_start <- as.POSIXct("2025-05-08 00:00:00", tz="UTC")
cutoff_end   <- as.POSIXct("2025-09-30 23:50:00", tz="UTC")

logger_names <- c("LM", "LO", "LW", "LN", "LS", "MTM", "MTO", "MTW", "MTN", "MTS", "MNM", "MNO", "MNW", "MNN", "MNS")

for (logger in logger_names) {
  assign(logger, get(logger) %>% 
           filter(DateTime >= cutoff_start & DateTime <= cutoff_end))
}
```

```{r}
#| label: Entfernen von NAs
#entfernen von Zeilen ohne Messwerte (entstanden durch Auslesen der Logger)
messwert_spalten <- c("Temp_sonne_C", "Licht_lux", "Temp_schatten_C", "relLF_percent", "Taupunkt_C")

for (logger in logger_names) {
  # Tabelle holen, filtern, wieder zurückschreiben
  assign(logger, get(logger) %>% 
           filter(!if_all(all_of(messwert_spalten), is.na)))
}

```

```{r}
#| label: create all_loggers
#Zusammenführen als Masterdatensatz
all_loggers <- bind_rows(lapply(logger_names, get))
str(all_loggers)

#write.csv(all_loggers, "all_loggers.csv")
```

# 4 Summaries erstellen

## 4.1 Summary pro Tag

### 4.1.1 für jeden Logger

aggregiert die Daten für jeden Tag

```{r}
#| label: create summary_daily_logger
# Mittelwerte gruppiert nach Loggerstandort und Tag erzeugen, zusätzlich Min & Max Temperatur am Tag 
summary_daily_logger <- all_loggers %>%
  mutate(Datum = as.Date(DateTime)) %>%
  group_by(Standort, Logger,Logger_ID, Datum) %>%
  summarise(
    Temp_sonne_mean = mean(Temp_sonne_C, na.rm = T),
    Temp_sonne_max = max(Temp_sonne_C, na.rm = T),
    Temp_sonne_min = min(Temp_sonne_C, na.rm = T),
    Temp_sonne_sd = sd(Temp_sonne_C, na.rm = T),
    Temp_sonne_range = Temp_sonne_max - Temp_sonne_min,
    
    Temp_schatten_mean = mean(Temp_schatten_C, na.rm = T),
    Temp_schatten_max =  max(Temp_schatten_C, na.rm = T),
    Temp_schatten_min = min(Temp_schatten_C, na.rm = T),
    Temp_schatten_sd = sd(Temp_schatten_C, na.rm = T),
    Temp_schatten_range = Temp_schatten_max - Temp_schatten_min,
    
    Licht_mean = mean(Licht_lux, na.rm = T),
    Licht_max = max(Licht_lux, na.rm = T),
    Licht_min = min(Licht_lux, na.rm = T),
    Licht_sd = sd(Licht_lux, na.rm = T),
    Licht_range = Licht_max - Licht_min,
    Licht_mean_day = mean(Licht_lux[Licht_lux>1], na.rm =T),
#    Sonnenaufgang = min(DateTime[Licht_lux > 1], na.rm = T),
#    Sonnenuntergang  = max(DateTime[Licht_lux > 1], na.rm = T),
#    Tageslicht = as.numeric(difftime(Sonnenuntergang, Sonnenaufgang, units = "hours")),
    Licht_summe = sum(Licht_lux, na.rm=T),
    #Licht_summe = sum(Licht_lux, na.rm =T),
    
    rLF_mean = mean(relLF_percent, na.rm = T),
    rLF_max = max(relLF_percent, na.rm = T),
    rLF_min = min(relLF_percent, na.rm = T),
    rLF_sd = sd(relLF_percent, na.rm = T),
    rLF_range = rLF_max - rLF_min,
    
    Tp_mean = mean(Taupunkt_C, na.rm = T),
    Tp_max = max(Taupunkt_C, na.rm = T),
    Tp_min = min(Taupunkt_C, na.rm = T),
    Tp_sd = sd(Taupunkt_C, na.rm = T),
    Tp_range = Tp_max - Tp_min,
    
    .groups = "drop"
  )

str(summary_daily_logger)
  
```

### 4.1.2 für jeden Standort

aggregiert die Daten für jeden Tag und für jede der drei Flächen (5 Logger pro Fläche aggregiert)

```{r}
#| label: create summary_daily_area
#Mittelwerte für jede Fläche bilden
summary_daily_area <- all_loggers %>%
  mutate(Datum = as.Date(DateTime)) %>%
  group_by(Standort, Datum) %>%
  summarise(
    Temp_area_sonne_mean = mean(Temp_sonne_C, na.rm = T),
    Temp_area_sonne_max = max(Temp_sonne_C, na.rm = T),
    Temp_area_sonne_min = min(Temp_sonne_C, na.rm = T),
    Temp_area_sonne_sd = sd(Temp_sonne_C, na.rm = T),
    Temp_area_sonne_range = Temp_area_sonne_max - Temp_area_sonne_min,
    
    Temp_area_schatten_mean = mean(Temp_schatten_C, na.rm = T),
    Temp_area_schatten_max =  max(Temp_schatten_C, na.rm = T),
    Temp_area_schatten_min = min(Temp_schatten_C, na.rm = T),
    Temp_area_schatten_sd = sd(Temp_schatten_C, na.rm = T),
    Temp_area_schatten_range = Temp_area_schatten_max - Temp_area_schatten_min,
    
    Licht_area_mean = mean(Licht_lux, na.rm = T),
    Licht_area_max = max(Licht_lux, na.rm = T),
    Licht_area_min = min(Licht_lux, na.rm = T),
    Licht_area_sd = sd(Licht_lux, na.rm = T),
    Licht_area_range = Licht_area_max - Licht_area_min,
    Licht_area_mean_day = mean(Licht_lux[Licht_lux>1], na.rm =T),
#    Sonnenaufgang = min(DateTime[Licht_lux > 1], na.rm = T),
#    Sonnenuntergang  = max(DateTime[Licht_lux > 1], na.rm = T),
#    Tageslicht = as.numeric(difftime(Sonnenuntergang, Sonnenaufgang, units = "hours")),
    Licht_summe = sum(Licht_lux*10, na.rm=T),
    
    rLF_area_mean = mean(relLF_percent, na.rm = T),
    rLF_area_max = max(relLF_percent, na.rm = T),
    rLF_area_min = min(relLF_percent, na.rm = T),
    rLF_area_sd = sd(relLF_percent, na.rm = T),
    rLF_area_range = rLF_area_max - rLF_area_min,
    
    Tp_area_mean = mean(Taupunkt_C, na.rm = T),
    Tp_area_max = max(Taupunkt_C, na.rm = T),
    Tp_area_min = min(Taupunkt_C, na.rm = T),
    Tp_area_sd = sd(Taupunkt_C, na.rm = T),
    Tp_area_range = Tp_area_max - Tp_area_min,
    .groups = "drop"
  )
str(summary_daily_area)
```

## 4.2 Summary pro Logger

### 4.2.1 Summary über alle Daten

zeigt die Extrema, SD usw. über den gesamten Aufnahmezeitraum

```{r}
#| label: create summary_logger_year
summary_logger_year <- all_loggers %>%
  group_by(Standort, Logger,Logger_ID) %>%
  summarise(
    Tempsonne_Jahresmittel = mean(Temp_sonne_C, na.rm = TRUE),
    Tempsonne_Jahres_sd = sd(Temp_sonne_C, na.rm = TRUE),
    Tempsonne_Jahres_min = min(Temp_sonne_C, na.rm = TRUE),
    Tempsonne_Jahres_max = max(Temp_sonne_C, na.rm = TRUE),
    Tempsonne_Jahres_range = Tempsonne_Jahres_max - Tempsonne_Jahres_min,
    
    Tempschatten_Jahresmittel = mean(Temp_schatten_C, na.rm = TRUE),
    Tempschatten_Jahres_sd = sd(Temp_schatten_C, na.rm = TRUE),
    Tempschatten_Jahres_min = min(Temp_schatten_C, na.rm = TRUE),
    Tempschatten_Jahres_max = max(Temp_schatten_C, na.rm = TRUE),
    Tempschatten_Jahres_range = Tempschatten_Jahres_max - Tempschatten_Jahres_min,
    
    Licht_Jahresmittel = mean(Licht_lux, na.rm = TRUE),
    Licht_Jahres_sd = sd(Licht_lux, na.rm = TRUE),
    Licht_Jahres_min = min(Licht_lux, na.rm = TRUE),
    Licht_Jahres_max = max(Licht_lux, na.rm = TRUE),
    Licht_Jahres_mean_day = mean(Licht_lux[Licht_lux>1], na.rm =T),
    Licht_Jahres_range = Licht_Jahres_max - Licht_Jahres_min,
    Licht_Jahres_summe = sum(Licht_lux, na.rm =T),
    
    rLF_Jahresmittel = mean(relLF_percent, na.rm = TRUE),
    rLF_Jahres_sd = sd(relLF_percent, na.rm = TRUE),
    rLF_Jahres_min = min(relLF_percent, na.rm = TRUE),
    rLF_Jahres_max = max(relLF_percent, na.rm = TRUE),
    rLF_Jahres_range = rLF_Jahres_max - rLF_Jahres_min,
    
    Tp_Jahresmittel = mean(Taupunkt_C, na.rm = TRUE),
    Tp_Jahres_sd = sd(Taupunkt_C, na.rm = TRUE),
    Tp_Jahres_min = min(Taupunkt_C, na.rm = TRUE),
    Tp_Jahres_max = max(Taupunkt_C, na.rm = TRUE),
    Tp_Jahres_range = Tp_Jahres_max - Tp_Jahres_min,
    
    .groups = "drop"
  )


lightsum <- all_loggers %>%
  mutate(Datum = as.Date(DateTime)) %>%
  group_by(Standort, Logger,Logger_ID, Datum) %>%
  summarise(
    Licht_summe = sum(Licht_lux, na.rm =T),
    .groups="drop")
str(lightsum)
meanlightsum <- lightsum %>%
 group_by(Standort, Logger,Logger_ID) %>%
  summarise(
    Licht_Jahres_Lichtsumme_mean = mean(Licht_summe),
    .groups = "drop"
  )
str(meanlightsum)

summary_logger_year <- summary_logger_year %>%
  left_join(
    meanlightsum,
    by = c("Standort", "Logger", "Logger_ID")
  )


str(summary_logger_year)
#write.csv(summary_logger_year, "summary_logger_year.csv")
```

### 4.2.2 Summary über SD & range tagesaggregierter Daten

beantwortet die Frage, wie stark die Parameter an einem typischen Tag schwanken

```{r}
sd_summary_logger <- summary_daily_logger %>%
  group_by(Standort, Logger, Logger_ID) %>%
  summarise(
    Temp_schatten_sd_mean = mean(Temp_schatten_sd, na.rm = TRUE),
    Temp_schatten_sd_median = median(Temp_schatten_sd, na.rm = TRUE),
    Temp_schatten_range_mean = mean(Temp_schatten_range, na.rm = TRUE),
    Temp_schatten_range_median = median(Temp_schatten_range, na.rm = TRUE),
    
    Temp_sonne_sd_mean = mean(Temp_sonne_sd, na.rm = TRUE),
    Temp_sonne_sd_median = median(Temp_sonne_sd, na.rm = TRUE),
    Temp_sonne_range_mean = mean(Temp_sonne_range, na.rm = TRUE),
    Temp_sonne_range_median = median(Temp_sonne_range, na.rm = TRUE),
    
    Licht_sd_mean = mean(Licht_sd, na.rm = TRUE),
    Licht_sd_median = median(Licht_sd, na.rm = TRUE),
    Licht_range_mean = mean(Licht_range, na.rm = TRUE),
    Licht_range_median = median(Licht_range, na.rm = TRUE),
    
    rLF_sd_mean = mean(rLF_sd, na.rm = TRUE),
    rLF_sd_median = median(rLF_sd, na.rm = TRUE),
    rLF_range_mean = mean(rLF_range, na.rm = TRUE),
    rLF_range_median = median(rLF_range, na.rm = TRUE),
    
    Tp_sd_mean = mean(Tp_sd, na.rm = TRUE),
    Tp_sd_median = median(Tp_sd, na.rm = TRUE),
    Tp_range_mean = mean(Tp_range, na.rm = TRUE),
    Tp_range_median = median(Tp_range, na.rm = TRUE),
    
    .groups = "drop"
  )
str(sd_summary_logger)
```

## 4.3 Summary pro Fläche (Mai - Oktober)

```{r}
#| label: create summary_area_total

summary_area_total <- all_loggers %>%
  group_by(Standort) %>%
  summarise(
    Temp_area_sonne_mean = mean(Temp_sonne_C, na.rm = TRUE),
    Temp_area_sonne_sd = sd(Temp_sonne_C, na.rm = TRUE),
    
    Temp_area_schatten_mean = mean(Temp_schatten_C, na.rm = TRUE),
    Temp_area_schatten_sd = sd(Temp_schatten_C, na.rm = TRUE),
    
    Licht_area_mean = mean(Licht_lux, na.rm = TRUE),
    Licht_area_sd = sd(Licht_lux, na.rm = TRUE),
    
    rLF_area_mean = mean(relLF_percent, na.rm = TRUE),
    rLF_area_sd = sd(relLF_percent, na.rm = TRUE),
    
    Tp_area_mean = mean(Taupunkt_C, na.rm = TRUE),
    Tp_area_sd = sd(Taupunkt_C, na.rm = TRUE),
    
    .groups = "drop"
  )

str(summary_area_total)
```

# 5. Analyse & Plots Vergleich innerhalb der Flächen bzw. zwischen den Loggern

## 5.1 Licht

### 5.1.1 Test auf Normalverteilung

```{r}
#Vergleich Tagessumme
summary_daily_logger %>%
  ggqqplot(
    x = "Licht_summe",
    facet.by = c("Standort", "Logger"),
    add = "qqline")

summary_daily_logger %>%
  ggplot(aes(x = Licht_summe)) +
  geom_histogram(bins = 10) +
  facet_grid(Standort ~ Logger, scales = "free") +
  theme_minimal()

#eher keine Normalvertilung gegeben
```

### 5.1.2 Signifikanztest

Gilt für alle Signifikanztests: Bei Normalverteilung -\> repeated measures anova;\
keine Normalverteilung -\> friedman-Test

ACHTUNG: Anova benötigt gleiche Zeitreihen. Das heißt, da wo einzelne Logger ausgefallen sind, werden Daten auch anderen Loggern nicht mit in die Anova eingerechnet!! Die Ergebnisse sind daher etwas vorsichtig zu betrachten! Beim friedman-test werden die Tage mit ausgefallenen Loggern ebenfalls entfernt!

```{r}
#L
dat_L_fried <- summary_daily_logger %>%
  filter(Standort == "L") %>%
  arrange(Logger_ID, Datum)
friedman.test(Licht_summe ~ Logger_ID | Datum, data = dat_L_fried)
pairwise.wilcox.test(
  dat_L_fried$Licht_summe,
  dat_L_fried$Logger_ID,
  paired = TRUE,
  p.adjust.method = "BH",
  exact = FALSE)
#Friedman chi-squared = 511.11, df = 4, p-value < 2.2e-16
#   LM      LN      LO      LS     
#LN < 2e-16 -       -       -      
#LO < 2e-16 0.15    -       -      
#LS < 2e-16 < 2e-16 < 2e-16 -      
#LW < 2e-16 < 2e-16 2.6e-14 < 2e-16

#MN
#entfernen der Tage notwendig, an denen ein oder mehrere logger ausgefallen sind
dat_MN_fried <- summary_daily_logger %>%
  filter(
    Standort == "MN",
    is.finite(Licht_summe)
  ) %>%
  group_by(Datum) %>%
  filter(n_distinct(Logger_ID) == 5) %>%
  ungroup() %>%
  arrange(Logger_ID, Datum)
friedman.test(Licht_summe ~ Logger_ID | Datum, data = dat_MN_fried)
pairwise.wilcox.test(
  dat_MN_fried$Licht_summe,
  dat_MN_fried$Logger_ID,
  paired = TRUE,
  p.adjust.method = "BH",
  exact = FALSE)
#Friedman chi-squared = 310.1, df = 4, p-value < 2.2e-16
#    MNM     MNN     MNO     MNS    
#MNN 0.029   -       -       -      
#MNO < 2e-16 3.1e-16 -       -      
#MNS < 2e-16 < 2e-16 4.5e-15 -      
#MNW < 2e-16 < 2e-16 0.405   2.1e-14

#MT
#entfernen der Tage notwendig, an denen ein oder mehrere logger ausgefallen sind
dat_MT_fried <- summary_daily_logger %>%
  filter(
    Standort == "MT",
    is.finite(Licht_summe)
  ) %>%
  group_by(Datum) %>%
  filter(n_distinct(Logger_ID) == 5) %>%
  ungroup() %>%
  arrange(Logger_ID, Datum)
friedman.test(Licht_summe ~ Logger_ID | Datum, data = dat_MT_fried)
pairwise.wilcox.test(
  dat_MT_fried$Licht_summe,
  dat_MT_fried$Logger_ID,
  paired = TRUE,
  p.adjust.method = "BH",
  exact = FALSE)
#Friedman chi-squared = 240.3, df = 4, p-value < 2.2e-16
#    MTM     MTN     MTO     MTS    
#MTN 1.4e-08 -       -       -      
#MTO 0.010   < 2e-16 -       -      
#MTS 3.9e-16 < 2e-16 < 2e-16 -      
#MTW 0.039   < 2e-16 0.577   9.1e-16
```

### 5.1.3 Plots

```{r}
summary_daily_logger %>%
  filter(Standort == "L") %>%
  ggplot(aes(x=Logger,fill = Logger, y=Licht_summe)) +
    geom_boxplot(width=0.8)+
  labs(title ="Lichtverhältnisse Kleiner Sumpf ",
       x="Logger",
       y="tägliche Lichtsumme")

summary_daily_logger %>%
  filter(Standort == "MN") %>%
  ggplot(aes(x=Logger,fill = Logger, y=Licht_summe)) +
    geom_boxplot(width=0.8)+
  labs(title ="Lichtverhältnisse Auf der Pfalz ",
       x="Logger",
       y="tägliche Lichtsumme")

summary_daily_logger %>%
  filter(Standort == "MT") %>%
  ggplot(aes(x=Logger,fill = Logger, y=Licht_summe)) +
    geom_boxplot(width=0.8)+
  labs(title ="Lichtverhältnisse Fuchshügel ",
       x="Logger",
       y="tägliche Lichtsumme")
```

## 5.2 Temperatur

Die Lufttemperatur wurde von jedem Datenlogger sowohl in voller Exposition als auch in einem strahlungsgeschützten Gehäuse aufgezeichnet. Da exponierte Sensoren durch direkte Sonneneinstrahlung zusätzliche Erwärmung erfahren können, wurden für die Berechnung der Mittelwerte ausschließlich die Messungen der strahlungsgeschützten Sensoren verwendet. Die exponierten Messungen wurden für die Extremwerte herangezogen.

Welcher Tag hat die höchsten bzw. niedrigsten **Durchschnitts**temperatur?

```{r}
#| label: create table of day of min&max mean temperature
#Temperatur
#Minimum & Maximum der Temperaturmittelwerte für die einzelnen Logger 
daily_logger_means_min_max <- summary_daily_logger %>%
  group_by(Logger_ID) %>%
  summarise(
    # Sonne
#    Sonne_max_mean = max(Temp_sonne_mean, na.rm = TRUE),
#    Sonne_max_mean_Tag = Datum[which.max(Temp_sonne_mean)],
#    Sonne_min_mean = min(Temp_sonne_mean, na.rm = TRUE),
#    Sonne_min_mean_Tag = Datum[which.min(Temp_sonne_mean)],

    # Schatten
    Schatten_max_mean = max(Temp_schatten_mean, na.rm = TRUE),
    Schatten_max_mean_Tag = Datum[which.max(Temp_schatten_mean)],
    Schatten_min_mean = min(Temp_schatten_mean, na.rm = TRUE),
    Schatten_min_mean_Tag = Datum[which.min(Temp_schatten_mean)])
```

Welcher Tag hat die höchste bzw. niedrigste **absolute** Temperatur?

```{r}
#| label: create table of day&time of min&max temperature
daily_logger_extrema <- all_loggers %>%
  mutate(Datum = as.Date(DateTime)) %>%
  group_by(Standort, Logger,Logger_ID, Datum) %>%
  summarise(
    ## SONNE 
    Temp_sonne_max =max(Temp_sonne_C, na.rm = T),

    Time_sonne_max = DateTime[which.max(replace_na(Temp_sonne_C, -Inf))],

    Temp_sonne_min =min(Temp_sonne_C, na.rm = T),

    Time_sonne_min =DateTime[which.min(replace_na(Temp_sonne_C, Inf))],

    ## SCHATTEN
#    Temp_schatten_max =max(Temp_schatten_C, na.rm = T),
#    Time_schatten_max = DateTime[which.max(replace_na(Temp_schatten_C, -Inf))],
#    Temp_schatten_min =min(Temp_schatten_C, na.rm = T),
#    Time_schatten_min =DateTime[which.min(replace_na(Temp_schatten_C, Inf))], 
    .groups = "drop")


extrema_logger <- daily_logger_extrema %>%
  group_by(Standort, Logger, Logger_ID) %>%
  summarise(
    # Sonne
    Sonne_max = max(Temp_sonne_max, na.rm = TRUE),
    Sonne_max_Zeit = Time_sonne_max[
      which.max(replace_na(Temp_sonne_max, -Inf))],

    Sonne_min = min(Temp_sonne_min, na.rm = TRUE),
    Sonne_min_Zeit = Time_sonne_min[
      which.min(replace_na(Temp_sonne_min, Inf))],
    #Schatten
#    Schatten_max = max(Temp_schatten_max, na.rm = TRUE),
#    Schatten_max_Zeit = Time_schattem_max[
#      which.max(replace_na(Temp_schatten_max, -Inf))],

#    Schatten_min = min(Temp_schatten_min, na.rm = TRUE),
#    Schatten_min_Zeit = Time_schatten_min[
#      which.min(replace_na(Temp_schatten_min, Inf))],
    .groups = "drop"
  )


str(extrema_logger)
```

### 5.2.1 Test auf Normalverteilung

```{r}
#Vergleich Tagesmittelwert (Schatten)
summary_daily_logger %>%
  ggqqplot(
    x = "Temp_schatten_mean",
    facet.by = c("Standort", "Logger"),
    add = "qqline")

summary_daily_logger %>%
  ggplot(aes(x = Temp_schatten_mean)) +
  geom_histogram(bins = 10) +
  facet_grid(Standort ~ Logger, scales = "free") 
#normalverteilt

#Vergleich tägliche sd (Schatten)
summary_daily_logger %>%
  ggqqplot(
    x = "Temp_schatten_sd",
    facet.by = c("Standort", "Logger"),
    add = "qqline")

summary_daily_logger %>%
  ggplot(aes(x = Temp_schatten_sd)) +
  geom_histogram(bins = 10) +
  facet_grid(Standort ~ Logger, scales = "free") 
#normalverteilt

#vergleich tägliche range (Sonne)
summary_daily_logger %>%
  ggqqplot(
    x = "Temp_sonne_range",
    facet.by = c("Standort", "Logger"),
    add = "qqline")

summary_daily_logger %>%
  ggplot(aes(x = Temp_sonne_range)) +
  geom_histogram(bins = 10) +
  facet_grid(Standort ~ Logger, scales = "free") 
#nicht normalverteilt

#Vergleich Tagesmaxima (Sonne)
summary_daily_logger %>%
  ggqqplot(
    x = "Temp_sonne_max",
    facet.by = c("Standort", "Logger"),
    add = "qqline")

summary_daily_logger %>%
  ggplot(aes(x = Temp_sonne_max)) +
  geom_histogram(bins = 10) +
  facet_grid(Standort ~ Logger, scales = "free") 
#nicht normalverteilt
```

### 5.2.2 Signifikanztest

```{r}
#vegleich tagesmittelwerte
#MT
dat_MT <- summary_daily_logger %>%
  filter(
    Standort == "MT",
    is.finite(Temp_schatten_mean)
  ) %>%
  mutate(
    Datum = factor(Datum),
    Logger = factor(Logger))

ANOVA_MT <- aov_car(
  Temp_schatten_mean ~ Logger + Error(Datum / Logger),
  data = dat_MT)
summary(ANOVA_MT)

PostHoc_MT <- emmeans(ANOVA_MT, specs = "Logger")
pairs(PostHoc_MT, adjust = "bonferroni")
# 66 Tage wurden wegen fehlender Werte entfernt
# contrast estimate     SE df t.ratio p.value
# M - N     -0.1753 0.0368 79  -4.768 <0.0001
# M - O     -0.0899 0.0197 79  -4.552  0.0002
# M - S      0.0200 0.0290 79   0.692  1.0000
# M - W     -0.4315 0.0465 79  -9.284 <0.0001
# N - O      0.0855 0.0344 79   2.484  0.1510
# N - S      0.1954 0.0314 79   6.218 <0.0001
# N - W     -0.2562 0.0436 79  -5.871 <0.0001
# O - S      0.1099 0.0260 79   4.234  0.0006
# O - W     -0.3417 0.0444 79  -7.695 <0.0001
# S - W     -0.4516 0.0455 79  -9.915 <0.0001

#MN
dat_MN <- summary_daily_logger %>%
  filter(
    Standort == "MN",
    is.finite(Temp_schatten_mean)
  ) %>%
  mutate(
    Datum = factor(Datum),
    Logger = factor(Logger))

ANOVA_MN <- aov_car(
  Temp_schatten_mean ~ Logger + Error(Datum / Logger),
  data = dat_MN)
summary(ANOVA_MN)

PostHoc_MN <- emmeans(ANOVA_MN, specs = "Logger")
pairs(PostHoc_MN, adjust = "bonferroni")
#51 Tage wurden wegen fehlender Werte entfernt
# contrast estimate     SE df t.ratio p.value
# M - N     -0.5132 0.0349 94 -14.708 <0.0001
# M - O     -0.0111 0.0157 94  -0.709  1.0000
# M - S     -0.1126 0.0201 94  -5.616 <0.0001
# M - W     -0.3656 0.0300 94 -12.175 <0.0001
# N - O      0.5020 0.0310 94  16.210 <0.0001
# N - S      0.4005 0.0241 94  16.616 <0.0001
# N - W      0.1476 0.0163 94   9.075 <0.0001
# O - S     -0.1015 0.0166 94  -6.107 <0.0001
# O - W     -0.3544 0.0270 94 -13.146 <0.0001
# S - W     -0.2529 0.0224 94 -11.300 <0.0001

#L
dat_L <- summary_daily_logger %>%
  filter(
    Standort == "L",
    is.finite(Temp_schatten_mean)
  ) %>%
  mutate(
    Datum = factor(Datum),
    Logger = factor(Logger))

ANOVA_L <- aov_car(
  Temp_schatten_mean ~ Logger + Error(Datum / Logger),
  data = dat_L)
summary(ANOVA_L)

PostHoc_L <- emmeans(ANOVA_L, specs = "Logger")
pairs(PostHoc_L, adjust = "bonferroni")
# contrast estimate     SE  df t.ratio p.value
# M - N     -0.4008 0.0333 145 -12.041 <0.0001
# M - O     -0.0953 0.0264 145  -3.608  0.0042
# M - S      0.0989 0.0262 145   3.774  0.0023
# M - W      0.1295 0.0359 145   3.605  0.0043
# N - O      0.3055 0.0185 145  16.510 <0.0001
# N - S      0.4997 0.0323 145  15.481 <0.0001
# N - W      0.5303 0.0298 145  17.807 <0.0001
# O - S      0.1942 0.0239 145   8.128 <0.0001
# O - W      0.2247 0.0306 145   7.347 <0.0001
# S - W      0.0305 0.0274 145   1.113  1.0000
```

```{r}
#vegleich tägliche sd (Schatten)
#MT
dat_MT <- summary_daily_logger %>%
  filter(
    Standort == "MT",
    is.finite(Temp_schatten_sd)
  ) %>%
  mutate(
    Datum = factor(Datum),
    Logger = factor(Logger))

ANOVA_MT <- aov_car(
  Temp_schatten_sd ~ Logger + Error(Datum / Logger),
  data = dat_MT)
summary(ANOVA_MT)

PostHoc_MT <- emmeans(ANOVA_MT, specs = "Logger")
pairs(PostHoc_MT, adjust = "bonferroni")
# 66 Tage wurden wegen fehlender Werte entfernt
# contrast estimate     SE df t.ratio p.value
# M - N     -0.0142 0.0258 79  -0.551  1.0000
# M - O      0.3784 0.0231 79  16.364 <0.0001
# M - S      0.6660 0.0497 79  13.398 <0.0001
# M - W      0.5410 0.0403 79  13.422 <0.0001
# N - O      0.3927 0.0392 79  10.007 <0.0001
# N - S      0.6803 0.0599 79  11.356 <0.0001
# N - W      0.5552 0.0511 79  10.872 <0.0001
# O - S      0.2876 0.0432 79   6.658 <0.0001
# O - W      0.1626 0.0382 79   4.255  0.0006
# S - W     -0.1250 0.0184 79  -6.780 <0.0001

#MN
dat_MN <- summary_daily_logger %>%
  filter(
    Standort == "MN",
    is.finite(Temp_schatten_sd)
  ) %>%
  mutate(
    Datum = factor(Datum),
    Logger = factor(Logger))

ANOVA_MN <- aov_car(
  Temp_schatten_sd ~ Logger + Error(Datum / Logger),
  data = dat_MN)
summary(ANOVA_MN)

PostHoc_MN <- emmeans(ANOVA_MN, specs = "Logger")
pairs(PostHoc_MN, adjust = "bonferroni")
#51 Tage wurden wegen fehlender Werte entfernt
# contrast estimate     SE df t.ratio p.value
# M - N     -0.1553 0.0194 94  -8.019 <0.0001
# M - O      0.0973 0.0171 94   5.671 <0.0001
# M - S      0.2510 0.0154 94  16.317 <0.0001
# M - W      0.1724 0.0185 94   9.300 <0.0001
# N - O      0.2525 0.0279 94   9.048 <0.0001
# N - S      0.4062 0.0247 94  16.475 <0.0001
# N - W      0.3277 0.0229 94  14.285 <0.0001
# O - S      0.1537 0.0224 94   6.848 <0.0001
# O - W      0.0752 0.0256 94   2.936  0.0418
# S - W     -0.0785 0.0172 94  -4.558  0.0002


#L
dat_L <- summary_daily_logger %>%
  filter(
    Standort == "L",
    is.finite(Temp_schatten_sd)
  ) %>%
  mutate(
    Datum = factor(Datum),
    Logger = factor(Logger))

ANOVA_L <- aov_car(
  Temp_schatten_sd ~ Logger + Error(Datum / Logger),
  data = dat_L)
summary(ANOVA_L)

PostHoc_L <- emmeans(ANOVA_L, specs = "Logger")
pairs(PostHoc_L, adjust = "bonferroni")
# M - N       0.389 0.0319 145  12.185 <0.0001
# M - O       0.603 0.0358 145  16.864 <0.0001
# M - S       1.226 0.0585 145  20.970 <0.0001
# M - W       0.917 0.0558 145  16.443 <0.0001
# N - O       0.214 0.0186 145  11.539 <0.0001
# N - S       0.837 0.0457 145  18.329 <0.0001
# N - W       0.528 0.0370 145  14.263 <0.0001
# O - S       0.622 0.0419 145  14.863 <0.0001
# O - W       0.313 0.0368 145   8.519 <0.0001
# S - W      -0.309 0.0293 145 -10.542 <0.0001
```

```{r}
#vegleich tägliche range (Sonne) 

#L
dat_L_fried <- summary_daily_logger %>%
  filter(Standort == "L") %>%
  arrange(Logger_ID, Datum)
friedman.test(Temp_sonne_range ~ Logger_ID | Datum, data = dat_L_fried)
pairwise.wilcox.test(
  dat_L_fried$Temp_sonne_range,
  dat_L_fried$Logger_ID,
  paired = TRUE,
  p.adjust.method = "BH",
  exact = FALSE)
#Friedman chi-squared = 316.74, df = 4, p-value < 2.2e-16
#   LM      LN      LO      LS     
#LN 5.8e-08 -       -       -      
#LO 1.5e-10 0.0516  -       -      
#LS < 2e-16 < 2e-16 < 2e-16 -      
#LW 4.2e-09 0.0014  0.0557  < 2e-16


#MN
#entfernen der Tage notwendig, an denen ein oder mehrere logger ausgefallen sind
dat_MN_fried <- summary_daily_logger %>%
  filter(
    Standort == "MN",
    is.finite(Temp_sonne_range)
  ) %>%
  group_by(Datum) %>%
  filter(n_distinct(Logger_ID) == 5) %>%
  ungroup() %>%
  arrange(Logger_ID, Datum)
friedman.test(Temp_sonne_range ~ Logger_ID | Datum, data = dat_MN_fried)
pairwise.wilcox.test(
  dat_MN_fried$Temp_sonne_range,
  dat_MN_fried$Logger_ID,
  paired = TRUE,
  p.adjust.method = "BH",
  exact = FALSE)
#Friedman chi-squared = 188.25, df = 4, p-value < 2.2e-16
#    MNM     MNN     MNO     MNS    
#MNN 7.4e-06 -       -       -      
#MNO 2.2e-08 3.7e-10 -       -      
#MNS 2.8e-15 2.6e-16 2.9e-08 -      
#MNW 1.7e-05 2.7e-15 0.33    3.1e-13

#MT
#entfernen der tage notwendig, an denen ein oder mehrere Logger ausgefallen sind
dat_MT_fried <- summary_daily_logger %>%
  filter(
    Standort == "MT",
    is.finite(Temp_sonne_range)
  ) %>%
  group_by(Datum) %>%
  filter(n_distinct(Logger_ID) == 5) %>%
  ungroup() %>%
  arrange(Logger_ID, Datum)
friedman.test(Temp_sonne_range ~ Logger_ID | Datum, data = dat_MT_fried)
pairwise.wilcox.test(
  dat_MT_fried$Temp_sonne_range,
  dat_MT_fried$Logger_ID,
  paired = TRUE,
  p.adjust.method = "BH",
  exact = FALSE)
#Friedman chi-squared = 330.75, df = 4, p-value < 2.2e-16
#    MTM     MTN     MTO     MTS    
#MTN 0.00042 -       -       -      
#MTO < 2e-16 < 2e-16 -       -      
#MTS < 2e-16 < 2e-16 < 2e-16 -      
#MTW 1.1e-07 5.1e-16 2.1e-05 < 2e-16
```

```{r}
#Vergleich Tagesmaxima

#L
dat_L_fried <- summary_daily_logger %>%
  filter(Standort == "L") %>%
  arrange(Logger_ID, Datum)
friedman.test(Temp_sonne_max ~ Logger_ID | Datum, data = dat_L_fried)
pairwise.wilcox.test(
  dat_L_fried$Temp_sonne_max,
  dat_L_fried$Logger_ID,
  paired = TRUE,
  p.adjust.method = "BH",
  exact = FALSE)
#Friedman chi-squared = 292.49, df = 4, p-value < 2.2e-16
#   LM     LN     LO     LS    
#LN 0.1198 -      -      -     
#LO 0.5432 0.0260 -      -     
#LS <2e-16 <2e-16 <2e-16 -     
#LW 0.0999 0.0069 0.1905 <2e-16

#MN
#entfernen der Tage notwendig, an denen ein oder mehrere logger ausgefallen sind
dat_MN_fried <- summary_daily_logger %>%
  filter(
    Standort == "MN",
    is.finite(Temp_sonne_max)
  ) %>%
  group_by(Datum) %>%
  filter(n_distinct(Logger_ID) == 5) %>%
  ungroup() %>%
  arrange(Logger_ID, Datum)
friedman.test(Temp_sonne_max ~ Logger_ID | Datum, data = dat_MN_fried)
pairwise.wilcox.test(
  dat_MN_fried$Temp_sonne_max,
  dat_MN_fried$Logger_ID,
  paired = TRUE,
  p.adjust.method = "BH",
  exact = FALSE)
#Friedman chi-squared = 181.93, df = 4, p-value < 2.2e-16
#    MNM     MNN     MNO     MNS    
#MNN 7.8e-09 -       -       -      
#MNO 6.5e-07 6.7e-11 -       -      
#MNS 1.2e-14 2.6e-16 2.4e-07 -      
#MNW 0.0054  3.4e-15 0.0691  8.7e-14

#MT
#entfernen der Tage notwendig, an denen ein oder mehrere logger ausgefallen sind
dat_MT_fried <- summary_daily_logger %>%
  filter(
    Standort == "MT",
    is.finite(Temp_sonne_max)
  ) %>%
  group_by(Datum) %>%
  filter(n_distinct(Logger_ID) == 5) %>%
  ungroup() %>%
  arrange(Logger_ID, Datum)
friedman.test(Temp_sonne_max ~ Logger_ID | Datum, data = dat_MT_fried)
pairwise.wilcox.test(
  dat_MT_fried$Temp_sonne_max,
  dat_MT_fried$Logger_ID,
  paired = TRUE,
  p.adjust.method = "BH",
  exact = FALSE)
#Friedman chi-squared = 313.47, df = 4, p-value < 2.2e-16
#    MTM     MTN     MTO     MTS    
#MTN 5.5e-05 -       -       -      
#MTO < 2e-16 < 2e-16 -       -      
#MTS < 2e-16 < 2e-16 < 2e-16 -      
#MTW 0.0047  1.3e-11 5.1e-08 < 2e-16
```

### 5.2.3 Plots

Vergleich innerer und äußerer Sensor

```{r}
#| label: Boxplots compares mean temperature in both sensors Lichtenau

summary_daily_logger %>%
  filter(Standort == "L", Logger %in% c("M", "N", "O", "S", "W")) %>%
  pivot_longer(
    cols = c(Temp_sonne_mean, Temp_schatten_mean),
    names_to = "Licht",
    values_to = "Temperatur"
  ) %>%
  mutate(Licht = recode(Licht,
                        Temp_sonne_mean = "Außen",
                        Temp_schatten_mean = "Innen")) %>%
  ggplot(aes(x = Logger, y = Temperatur, fill = Licht)) +
  geom_boxplot(position = position_dodge(width = 0.8)) +
  labs(
    title = "Vergleich der Tagesmittelwerte der äußeren und inneren Sensoren pro Logger - Lichtenau",
    x = "Logger",
    y = "Tagesmitteltemperatur (°C)",
    fill = "Sensorposition"
  ) +
  theme_minimal()
```

Extrema im Beobachtungszeitraum, Transektvergleich

```{r}
#| label: lineplot Lichtenau Nord-Sued mean&max&min temperature
daily_logger_extrema <- daily_logger_extrema %>%
  left_join(summary_daily_logger %>%
              select(Standort, Logger, Logger_ID,Datum, Temp_schatten_mean),
            by = c("Standort","Logger","Logger_ID","Datum"))
str(daily_logger_extrema)

ggplot(
  daily_logger_extrema |> 
    dplyr::filter(Standort == "L", Logger %in% c("M","N","S")),
  aes(x = Datum, color = Logger)
) +
  geom_line(aes(y = Temp_schatten_mean, linetype = "Mean")) +
  geom_line(aes(y = Temp_sonne_max, linetype = "Maximum")) +
  geom_line(aes(y = Temp_sonne_min, linetype = "Minimum")) +
  scale_linetype_manual(
    values = c(
      "Mean" = "solid",
      "Maximum" = "dashed",
      "Minimum" = "dotted"
    )
  ) +
  labs(
    title = "Temperaturverlauf in Lichtenau am Nord-Süd-Gradienten",
    x = "Datum",
    y = "Temperatur (°C)",
    color = "Logger",
    linetype = ""
  ) +
  theme_minimal() +
  theme(
    plot.title = element_text(hjust = 0.5)
  )
```

Standorte einzeln

```{r}
#| label: boxplot of mean temperature, max temperature & standard deviation in each area
#Boxplots - Vergleich der Logger der einzelnen Flächen (nur der innere Logger)

summary_daily_logger %>%
  filter(Standort == "L", Logger %in% c("M", "N", "O", "S", "W"))%>%
  ggplot(aes(x = Logger, y = Temp_schatten_mean, fill = Logger)) +
  geom_boxplot() +
  labs(
    title = "Tagesmitteltemperaturen - Kleiner Sumpf",
    x = "Logger",
    y = "Tagesmitteltemperatur (°C)"
  ) +
  theme_minimal() +
  theme(legend.position = "none") 

summary_daily_logger %>%
  filter(Standort == "MN", Logger %in% c("M", "N", "O", "S", "W"))%>%
  ggplot(aes(x = Logger, y = Temp_schatten_mean, fill = Logger)) +
  geom_boxplot() +
  labs(
    title = "Tagesmitteltemperaturen  - Auf der Pfalz",
    x = "Logger",
    y = "Tagesmitteltemperatur (°C)"
  ) +
  theme_minimal() +
  theme(legend.position = "none")

summary_daily_logger %>%
  filter(Standort == "MT", Logger %in% c("M", "N", "O", "S", "W"))%>%
  ggplot(aes(x = Logger, y = Temp_schatten_mean, fill = Logger)) +
  geom_boxplot() +
  labs(
    title = "Tagesmitteltemperaturen  - Fuchshügel",
    x = "Logger",
    y = "Tagesmitteltemperatur (°C)"
  ) +
  theme_minimal() +
  theme(legend.position = "none")

#Tagesmaxima
summary_daily_logger %>%
  filter(Standort == "L", Logger %in% c("M", "N", "O", "S", "W"))%>%
  ggplot(aes(x = Logger, y = Temp_sonne_max, fill = Logger)) +
  geom_boxplot() +
  labs(
    title = "Tageshöchsttemperaturen - Kleiner Sumpf",
    x = "Logger",
    y = "Tageshöchsttemperatur (°C)"
  ) +
  theme_minimal() +
  theme(legend.position = "none") 

summary_daily_logger %>%
  filter(Standort == "MN", Logger %in% c("M", "N", "O", "S", "W"))%>%
  ggplot(aes(x = Logger, y = Temp_sonne_max, fill = Logger)) +
  geom_boxplot() +
  labs(
    title = "Tageshöchsttemperaturen  - Auf der Pfalz",
    x = "Logger",
    y = "Tageshöchsttemperatur (°C)"
  ) +
  theme_minimal() +
  theme(legend.position = "none")

summary_daily_logger %>%
  filter(Standort == "MT", Logger %in% c("M", "N", "O", "S", "W"))%>%
  ggplot(aes(x = Logger, y = Temp_sonne_max, fill = Logger)) +
  geom_boxplot() +
  labs(
    title = "Tageshöchsttemperaturen  - Fuchshügel",
    x = "Logger",
    y = "Tageshöchsttemperatur (°C)"
  ) +
  theme_minimal() +
  theme(legend.position = "none")
```

## 5.3 Luftfeuchte und Taupunkt

### 5.3.1 Test auf Normalverteilung

```{r}
#Vergleich Tagesmittelwerte
summary_daily_logger %>%
  ggqqplot(
    x = "rLF_mean",
    facet.by = c("Standort", "Logger"),
    add = "qqline"
  )

summary_daily_logger %>%
  ggplot(aes(x = rLF_mean)) +
  geom_histogram(bins = 10) +
  facet_grid(Standort ~ Logger, scales = "free") +
  theme_minimal()


#Vergleich tägliche SD
summary_daily_logger %>%
  ggqqplot(
    x = "rLF_sd",
    facet.by = c("Standort", "Logger"),
    add = "qqline"
  )

summary_daily_logger %>%
  ggplot(aes(x = rLF_sd)) +
  geom_histogram(bins = 10) +
  facet_grid(Standort ~ Logger, scales = "free") +
  theme_minimal()
```

### 5.3.2 Signifikanztest

```{r}
#Vergleich Tagesmittelwerte
#MT
dat_MT <- summary_daily_logger %>%
  filter(
    Standort == "MT",
    is.finite(rLF_mean)
  ) %>%
  mutate(
    Datum = factor(Datum),
    Logger = factor(Logger))

ANOVA_MT <- aov_car(
  rLF_mean ~ Logger + Error(Datum / Logger),
  data = dat_MT)
summary(ANOVA_MT)

PostHoc_MT <- emmeans(ANOVA_MT, specs = "Logger")
pairs(PostHoc_MT, adjust = "bonferroni")
# 66 Tage wurden wegen fehlender Werte entfernt
# contrast estimate    SE df t.ratio p.value
# M - N       2.002 0.201 79   9.953 <0.0001
# M - O       2.638 0.164 79  16.052 <0.0001
# M - S       0.876 0.113 79   7.781 <0.0001
# M - W       7.931 0.234 79  33.907 <0.0001
# N - O       0.636 0.218 79   2.916  0.0461
# N - S      -1.125 0.208 79  -5.405 <0.0001
# N - W       5.930 0.281 79  21.121 <0.0001
# O - S      -1.761 0.210 79  -8.378 <0.0001
# O - W       5.294 0.347 79  15.240 <0.0001
# S - W       7.055 0.218 79  32.406 <0.0001

#MN
dat_MN <- summary_daily_logger %>%
  filter(
    Standort == "MN",
    is.finite(rLF_mean)
  ) %>%
  mutate(
    Datum = factor(Datum),
    Logger = factor(Logger))

ANOVA_MN <- aov_car(
  rLF_mean ~ Logger + Error(Datum / Logger),
  data = dat_MN)
summary(ANOVA_MN)

PostHoc_MN <- emmeans(ANOVA_MN, specs = "Logger")
pairs(PostHoc_MN, adjust = "bonferroni")
#51 Tage wurden wegen fehlender Werte entfernt
# contrast estimate    SE df t.ratio p.value
# M - N       3.957 0.145 94  27.240 <0.0001
# M - O       0.411 0.136 94   3.015  0.0330
# M - S       1.344 0.107 94  12.512 <0.0001
# M - W       4.950 0.221 94  22.449 <0.0001
# N - O      -3.546 0.212 94 -16.743 <0.0001
# N - S      -2.613 0.125 94 -20.835 <0.0001
# N - W       0.993 0.204 94   4.877 <0.0001
# O - S       0.933 0.151 94   6.167 <0.0001
# O - W       4.539 0.314 94  14.463 <0.0001
# S - W       3.606 0.233 94  15.462 <0.0001

#L
dat_L <- summary_daily_logger %>%
  filter(
    Standort == "L",
    is.finite(rLF_mean)
  ) %>%
  mutate(
    Datum = factor(Datum),
    Logger = factor(Logger))

ANOVA_L <- aov_car(
  rLF_mean ~ Logger + Error(Datum / Logger),
  data = dat_L)
summary(ANOVA_L)

PostHoc_L <- emmeans(ANOVA_L, specs = "Logger")
pairs(PostHoc_L, adjust = "bonferroni")
# contrast estimate    SE  df t.ratio p.value
# M - N        1.39 0.179 145   7.803 <0.0001
# M - O       -2.54 0.188 145 -13.510 <0.0001
# M - S       -0.69 0.182 145  -3.788  0.0022
# M - W       -5.38 0.254 145 -21.197 <0.0001
# N - O       -3.94 0.263 145 -14.988 <0.0001
# N - S       -2.08 0.287 145  -7.250 <0.0001
# N - W       -6.77 0.348 145 -19.461 <0.0001
# O - S        1.85 0.273 145   6.800 <0.0001
# O - W       -2.83 0.316 145  -8.976 <0.0001
# S - W       -4.69 0.238 145 -19.659 <0.0001
```

```{r}
#Vergleich tägliche SD
#MT
dat_MT <- summary_daily_logger %>%
  filter(
    Standort == "MT",
    is.finite(rLF_sd)
  ) %>%
  mutate(
    Datum = factor(Datum),
    Logger = factor(Logger))

ANOVA_MT <- aov_car(
  rLF_sd ~ Logger + Error(Datum / Logger),
  data = dat_MT)
summary(ANOVA_MT)

PostHoc_MT <- emmeans(ANOVA_MT, specs = "Logger")
pairs(PostHoc_MT, adjust = "bonferroni")
# 66 Tage wurden wegen fehlender Werte entfernt
# contrast estimate    SE df t.ratio p.value
# M - N       0.857 0.106 79   8.080 <0.0001
# M - O       0.640 0.104 79   6.127 <0.0001
# M - S       1.478 0.113 79  13.023 <0.0001
# M - W       2.392 0.175 79  13.642 <0.0001
# N - O      -0.218 0.146 79  -1.495  1.0000
# N - S       0.620 0.130 79   4.784 <0.0001
# N - W       1.534 0.150 79  10.209 <0.0001
# O - S       0.838 0.121 79   6.916 <0.0001
# O - W       1.752 0.193 79   9.097 <0.0001
# S - W       0.914 0.113 79   8.122 <0.0001

#MN
dat_MN <- summary_daily_logger %>%
  filter(
    Standort == "MN",
    is.finite(rLF_sd)
  ) %>%
  mutate(
    Datum = factor(Datum),
    Logger = factor(Logger))

ANOVA_MN <- aov_car(
  rLF_sd ~ Logger + Error(Datum / Logger),
  data = dat_MN)
summary(ANOVA_MN)

PostHoc_MN <- emmeans(ANOVA_MN, specs = "Logger")
pairs(PostHoc_MN, adjust = "bonferroni")
#51 Tage wurden wegen fehlender Werte entfernt
# contrast estimate     SE df t.ratio p.value
# M - N       0.119 0.0763 94   1.564  1.0000
# M - O       0.264 0.1190 94   2.220  0.2885
# M - S       0.484 0.0612 94   7.900 <0.0001
# M - W       2.004 0.1270 94  15.770 <0.0001
# N - O       0.144 0.1470 94   0.981  1.0000
# N - S       0.364 0.0779 94   4.677 <0.0001
# N - W       1.885 0.1060 94  17.797 <0.0001
# O - S       0.220 0.1070 94   2.048  0.4338
# O - W       1.740 0.1850 94   9.429 <0.0001
# S - W       1.520 0.1130 94  13.489 <0.0001

#L
dat_L <- summary_daily_logger %>%
  filter(
    Standort == "L",
    is.finite(rLF_sd)
  ) %>%
  mutate(
    Datum = factor(Datum),
    Logger = factor(Logger))

ANOVA_L <- aov_car(
  rLF_sd ~ Logger + Error(Datum / Logger),
  data = dat_L)
summary(ANOVA_L)

PostHoc_L <- emmeans(ANOVA_L, specs = "Logger")
pairs(PostHoc_L, adjust = "bonferroni")
# contrast estimate     SE  df t.ratio p.value
# M - N       1.271 0.0921 145  13.792 <0.0001
# M - O       2.093 0.1110 145  18.779 <0.0001
# M - S       3.112 0.1820 145  17.134 <0.0001
# M - W       4.920 0.1900 145  25.961 <0.0001
# N - O       0.822 0.1080 145   7.628 <0.0001
# N - S       1.841 0.1890 145   9.758 <0.0001
# N - W       3.649 0.1660 145  22.017 <0.0001
# O - S       1.019 0.1710 145   5.960 <0.0001
# O - W       2.827 0.1960 145  14.417 <0.0001
# S - W       1.808 0.1550 145  11.679 <0.0001
```

### 5.3.3 Plots

```{r}
#| label: boxplot of mean humidity each area

summary_daily_logger %>%
  filter(Standort == "L", Logger %in% c("M", "N", "O", "S", "W"))%>%
  ggplot(aes(x = Logger, y = rLF_mean, fill = Logger)) +
  geom_boxplot() +
  labs(
    title = "Mittlere tägliche Lufteuchte - Kleiner Sumpf",
    x = "Loggerstandort",
    y = "Luftfeuchte in %"
  ) +
  theme_minimal() +
  theme(legend.position = "none") 

summary_daily_logger %>%
  filter(Standort == "MN", Logger %in% c("M", "N", "O", "S", "W"))%>%
  ggplot(aes(x = Logger, y = rLF_mean, fill = Logger)) +
  geom_boxplot() +
  labs(
    title = "Mittlere tägliche Lufteuchte - Auf der Pfalz",
    x = "Loggerstandort",
    y = "Luftfeuchte in %"
  ) +
  theme_minimal() +
  theme(legend.position = "none") 

summary_daily_logger %>%
  filter(Standort == "MT", Logger %in% c("M", "N", "O", "S", "W"))%>%
  ggplot(aes(x = Logger, y = rLF_mean, fill = Logger)) +
  geom_boxplot() +
  labs(
    title = "Mittlere tägliche Lufteuchte - Fuchshügel",
    x = "Loggerstandort",
    y = "Luftfeuchte in %"
  ) +
  theme_minimal() +
  theme(legend.position = "none") 
```

```{r}
#| label: boxplot of mean humidity all areas

summary_daily_logger %>%
  filter(Standort %in% c("L", "MN", "MT"),
         Logger %in% c("M", "N", "O", "S", "W")) %>%
  ggplot(aes(x = Logger, y = rLF_mean, fill = Logger)) +
  geom_boxplot() +
  labs(
    title = "Mittlere tägliche Luftfeuchte",
    x = "Logger",
    y = "Luftfeuchte in %"
  ) +
  theme_minimal() +
  theme(legend.position = "none") +
  facet_wrap(~Standort, ncol = 1, scales = "free_y")


summary_daily_logger %>%
  filter(Standort %in% c("L", "MN", "MT"),
         Logger %in% c("M", "N", "O", "S", "W")) %>%
  ggplot(aes(x = Standort, y = rLF_mean, fill = Logger)) +
  geom_boxplot(position = position_dodge(width = 0.8), width =0.7) +
  labs(
    title = "Mittlere tägliche Luftfeuchte",
    x = "Logger",
    y = "Luftfeuchte in %",
    fill = "Standort"
  ) +
  theme_minimal()
```

### 5.3.4 Niederschlagsereignisse -\> Vergleich zwischen Standorten UND Loggern

```{r}
#| label: Niederschlagsereignisse von externer Klimastation
precip <- read_xlsx("Niederschlag_AWEKAS_Station_Meusebach.xlsx")
str(precip)
precip <- rename(precip, Datum = Date)
precip%>%
  ggplot(aes(x = Datum, y = `rain (mm)`)) + geom_line()
####################################################################
# Join mit AREA summary (Vergleich zwischen den 3 Standorten)
plusprecipa <- left_join(summary_daily_area, precip, by = "Datum")
str(plusprecipa)
#plusprecipa <- plusprecipa %>%
#  select(-Temp_area_sonne_mean:-Licht_summe)
str(plusprecipa)
plusprecipa <- plusprecipa %>%
  mutate(Monat = format(Datum, "%Y-%m"))

#Plot NS und Luftfeuchte über Zeit
ggplot(plusprecipa, aes(x = Datum)) +
  geom_line(aes(y = rLF_area_mean,
                color = Standort),
            linewidth = 1) +
  geom_col(aes(y = `rain (mm)`),
           fill = "blue",
           alpha = 0.5) +
  scale_y_continuous(
    name = "Luftfeuchte (%)",
    sec.axis = sec_axis(~ . / 5,
                        name = "Niederschlag (mm)")) +
  facet_wrap(~ Monat, scales = "free_x") +
  theme_minimal()

# Korrelationstests
cor.test(plusprecipa$`rain (mm)`, plusprecipa$rLF_area_mean, method = "spearman")
#p-value < 2.2e-16,  rho 0.6032023 -> logisch, wenns regnet ist zeitgleich die LF hoch

plusprecipa <- plusprecipa %>%
  arrange(Datum) %>%
  mutate(
    Regen_gestern = lag(`rain (mm)`, 1),
    Regen_3Tage = zoo::rollsum(`rain (mm)`,
                               k = 3,
                               fill = NA,
                               align = "right"))
cor.test(plusprecipa$Regen_gestern, plusprecipa$rLF_area_mean, method = "spearman")
#p-value < 2.2e-16,  rho 0.5398155 
cor.test(plusprecipa$Regen_3Tage, plusprecipa$rLF_area_mean, method = "spearman")
#p-value < 2.2e-16,  rho 0.5821407

#Regen erhöht am selben Tag die LF (logisch), beeinflusst die LF am nächsten Tag und auch in den nächsten 3 Tagen


#Austrockungsrate vergleichen
plusprecipa <- plusprecipa %>%
  group_by(Datum) %>%
  mutate(
    Regen = first(`rain (mm)`) > 0) %>%
  ungroup() %>%
  mutate(
    letzter_Regen = if_else(Regen, Datum, as.POSIXct(NA))) %>%
  mutate(
    letzter_Regen = zoo::na.locf(letzter_Regen, na.rm = FALSE)) %>%
  mutate(
    Tage_seit_Regen =as.numeric(difftime(Datum, letzter_Regen,units = "days"))) %>%
  select(-letzter_Regen) %>%
  arrange(Standort, Datum) %>%
  group_by(Standort) %>%
  mutate(
    delta_LF = rLF_area_mean - lag(rLF_area_mean)
  ) %>%
  ungroup()
#verwende nur Tage ohne Regen, da an Regentagen keine Austrocknung stattfindet
#Austrocknungsrate wird nur an trockenen Tagen berechnet. Regentag ist also immer Tag 0, es folgen trockene tage, an denen die Luftfeuchte vermutlich abnimmt bis zum nöchsten Regentag
trockena <- plusprecipa %>%
  filter(
    Regen == FALSE,
    !is.na(Tage_seit_Regen))


ggplot(trockena,
       aes(x = Tage_seit_Regen,
           y = rLF_area_mean,
           color = Standort)) +
  geom_point(alpha = 0.4) +
  geom_smooth(method = "lm", se = TRUE) +
  theme_minimal() +
  labs(
    x = "Tage seit letztem Niederschlag",
    y = "mittlere relative Luftfeuchte (%)",
    color = "Standort"
  )

########################################################
#Join mit LOGGER summary -> selbes wie eben für area-summary gemacht wurde (Vergleich innerhalb der Flächen bzw. zwischen den Loggern)

plusprecipl <- left_join(summary_daily_logger, precip, by = "Datum")
str(plusprecipl)
#plusprecipl <- plusprecipl %>%
#  select(-Temp_sonne_mean:-Licht_summe)
str(plusprecipl)
plusprecipl <- plusprecipl %>%
  mutate(Monat = format(Datum, "%Y-%m"))

#Plot NS und Luftfeuchte über Zeit
ggplot(plusprecipl, aes(x = Datum)) +
  geom_line(aes(y = rLF_mean,
                color = Logger_ID),
            linewidth = 1) +
  geom_col(aes(y = `rain (mm)`),
           fill = "blue",
           alpha = 0.5) +
  scale_y_continuous(
    name = "Luftfeuchte (%)",
    sec.axis = sec_axis(~ . / 5,
                        name = "Niederschlag (mm)")) +
  facet_wrap(~ Monat, scales = "free_x") +
  theme_minimal()

# Korrelationstests
cor.test(plusprecipl$`rain (mm)`, plusprecipl$rLF_mean, method = "spearman")

plusprecipl <- plusprecipl %>%
  arrange(Datum) %>%
  mutate(
    Regen_gestern = lag(`rain (mm)`, 1),
    Regen_3Tage = zoo::rollsum(`rain (mm)`,
                               k = 3,
                               fill = NA,
                               align = "right"))
cor.test(plusprecipl$Regen_gestern, plusprecipl$rLF_mean, method = "spearman")

cor.test(plusprecipl$Regen_3Tage, plusprecipl$rLF_mean, method = "spearman")


#Regen erhöht am selben Tag die LF (logisch), beeinflusst die LF am nächsten Tag und auch in den nächsten 3 Tagen


#Austrockungsrate vergleichen
plusprecipl <- plusprecipl %>%
  group_by(Datum) %>%
  mutate(
    Regen = first(`rain (mm)`) > 0) %>%
  ungroup() %>%
  mutate(
    letzter_Regen = if_else(Regen, Datum, as.POSIXct(NA))) %>%
  mutate(
    letzter_Regen = zoo::na.locf(letzter_Regen, na.rm = FALSE)) %>%
  mutate(
    Tage_seit_Regen =as.numeric(difftime(Datum, letzter_Regen,units = "days"))) %>%
  select(-letzter_Regen) %>%
  arrange(Standort, Datum) %>%
  group_by(Standort) %>%
  mutate(
    delta_LF = rLF_mean - lag(rLF_mean)
  ) %>%
  ungroup()
#verwende nur Tage ohne Regen, da an Regentagen keine Austrocknung stattfindet
trockenl <- plusprecipl %>%
  filter(
    Regen == FALSE,
    !is.na(Tage_seit_Regen))

trockenl %>%
  filter(Standort=="MN")%>%
  ggplot(aes(x = Tage_seit_Regen,
             y = rLF_mean,
             color = Logger_ID)) +
  geom_point(alpha = 0.4) +
  geom_smooth(aes(fill=Logger_ID),method = "lm", se = T, alpha=0.1) +
  theme_minimal() +
  labs(
    x = "Tage seit letztem Niederschlag",
    y = "mittlere relative Luftfeuchte (%)"
  )

#Test auf Normalverteilung am Standort Lichtenau
trockenl %>%
  filter(Standort == "L") %>%
  ggqqplot(
    x = "delta_LF",
    facet.by = "Logger",
    add = "qqline"
  )
trockenl %>%
  filter(Standort == "L") %>%
  ggplot(aes(x = delta_LF)) +
  geom_histogram(bins = 10) +
  facet_wrap(~ Logger, scales = "free") 
shapiro.test(trockenl$delta_LF[trockenl$Standort == "L"])
#keine Normalverteilung
#friedman test 
dat_L_fried <- summary_daily_logger %>%
  filter(Standort == "L") %>%
  arrange(Logger_ID, Datum)

dat_rLF_L<- trockenl %>%
  filter(Standort =="L")%>%
  arrange(Logger_ID, Datum)

friedman.test( delta_LF ~ Logger_ID | Datum, data = dat_rLF_L)

pairwise.wilcox.test(
  dat_rLF_L$delta_LF,
  dat_rLF_L$Logger_ID,
  paired = TRUE,
  p.adjust.method = "BH",
  exact = FALSE
)
# signif Unterschiede zwischen allen Loggern in Lichtenau

#boxplot
dat_rLF_L %>%
  group_by(Logger_ID) %>%
  summarise(
    n = sum(!is.na(delta_LF)),
    Median = median(delta_LF, na.rm = TRUE),
    IQR = IQR(delta_LF, na.rm = TRUE)
  ) %>%
  arrange(Median)
ggplot(dat_rLF_L, aes(x = Logger_ID, y = delta_LF)) +
  geom_boxplot() +
  geom_jitter(width = 0.1, alpha = 0.3) +
  labs(x = "Logger", y = "delta_LF") +
  theme_classic()
#deltaLF negativ -> Austrocknung
#deltaLF positiv -> selbst ohne regen wird es feuchter
#dieser Plot zeigt, in der Mitte nimmt die Luftfeuchte stärker ab als an den Rändern -> kann an Schatten liegen, Deckung der Bäume, Temperatur usw, dafür brauchen wir ein Model
#Wenn kein model ausreichend Varianz erklärt, müssten andere Methoden verwendet werden, um die Frage zu beantworten

#Für ein Modell, was die Austrockunungsrate deltaLF vorhersagt, benötigt man dieDeckung der Tree layer an den Loggerstandpunkten. Die Tabelle Deckung_schichten.csv stammt aus dem Ordner Vegetation und enthält die prozentuale Schätzung der Vegetationsschichten in allen Aufnhamequadratn. Füe die Loggerstandpunkte werden jeweils die Aufnhamequadrate an den Enden der Transekte und in der Mitte (Transektnummer = 0) verwendet.

#Deckung TL
treelayer<- read.csv("../Vegetation/treelayer.csv", header=T)
treelayer_logger<- treelayer %>%
  group_by(site, Transekt) %>%
  filter(Transektnummer %in% c(
      min(Transektnummer, na.rm = TRUE),
      max(Transektnummer, na.rm = TRUE))|
      Transektnummer == 0 & Transekt == "NS"
    ) %>%
  ungroup() %>%
  arrange(site, Transekt, Transektnummer)
treelayer_logger
#Loggernamen einfügen
deckung_TL <- treelayer_logger %>%
  group_by(site, Transekt) %>%
  mutate(
    logger = case_when(
      Transektnummer == 0 ~ "M",
      Transekt == "NS" &
        Transektnummer == min(Transektnummer, na.rm = TRUE) ~ "S",
      Transekt == "NS" &
        Transektnummer == max(Transektnummer, na.rm = TRUE) ~ "N",
      Transekt == "WO" &
        Transektnummer == min(Transektnummer, na.rm = TRUE) ~ "W",
      Transekt == "WO" &
        Transektnummer == max(Transektnummer, na.rm = TRUE) ~ "O",
      TRUE ~ NA_character_
    )) %>%
  ungroup()
deckung_TL <- deckung_TL %>%
  rename(Deckung_TL = TL)
str(deckung_TL)
```

```{r}
# Modell zur Klärung der Frage: Was verursacht die starken Schwankungen in der Luftfeuchte 
# -> Welche Variablen treiben deltaLF?

# Test ob Baumdeckung und Position im Transekt gekoppelt sind - das heißt man schaut erstmal ob man die Baumdeckung als unabhängige Variable verwenden kann
ggplot(deckung_TL,
       aes(x = Transektnummer, y = Deckung_TL)) +
  geom_point() +
  geom_smooth(method = "lm")

cor.test(deckung_TL$Transektnummer,
         deckung_TL$Deckung_TL,
         method = "spearman")

kruskal.test(Deckung_TL ~ site, data = deckung_TL)
kruskal.test(Deckung_TL ~ Transekt, data = deckung_TL)
# Baumdeckung scheint nicht stark standortabhängig, aber transektabhängig zu sein

#################################################################
#Daten für das Mdell vorbereiten, in model_data zusammenführen
deckung_TL <- deckung_TL %>%
  mutate(
    Standort = case_when(
      site == "Meu_nass"   ~ "MN",
      site == "Meu_trock"  ~ "MT",
      site == "Lic"        ~ "L",
      TRUE ~ NA_character_
    )
  )

deckung_clean <- deckung_TL %>%
  group_by(Standort, logger) %>%
  summarise(Deckung_TL = mean(Deckung_TL), .groups = "drop")

model_data <- trockenl %>%
  left_join(deckung_clean, by = c("Standort", "Logger" = "logger"))

table(is.na(model_data$Deckung_TL))
table(model_data$Standort, is.na(model_data$Deckung_TL))
str(model_data)

#################################################################
# Unskaliertes Modell -> Interpretation in Originaleinheiten (physikalisch interpretierbar)

# Skaliertes Modell -> Vergleich der Effektstärken zwischen Prädiktoren möglich (standardisierte Effekte)

#Modell über alle Standorte 
mod <- lmer(
  delta_LF ~ Deckung_TL + Tage_seit_Regen + Temp_schatten_mean + Standort +
    (1 | Logger),
  data = model_data
)
summary(mod)
#Deckung TL: hoch signifikant p = 1.21e-05, Estimate = 2.721e-02 -> mit steigender Deckung TL, weniger Austrockung
#Tage seit Regen: signifikant p=0.0283, Estimate = 1.295e-01 -> je länger der Regen heher ist, desto weniger Autrocknung (vmtl starke Austrockung an Tag 1, weniger austrocknung an tag 2 usw?)
#Standort: MN unterscheidet sich signifikant zu L p = 0.0365, Estimate = -7.541e-01, Standort MN trocknet schneller aus als L


#ermöglicht Vergleich der Variabeln, so dass man ermitteln kann welcher Effekt den größten Einfluss hat 
model_data_scaled <- model_data %>%
  mutate(
    delta_LF_z = scale(delta_LF),
    Deckung_z = scale(Deckung_TL),
    Regen_z = scale(Tage_seit_Regen),
    Temp_z = scale(Temp_schatten_mean)
  )

mod_scaled <-lmer(delta_LF_z ~ Deckung_z + Regen_z + Temp_z + (1 | Logger),
     data = model_data_scaled)
summary(mod_scaled)
#Dekcung TL: stärkster Effekt 0.15662  
#Regen: 0.06269

     
r2(mod)
#Marginal R² = 0.043 -> Temperatur, Regen, Deckung, Standort erklären 4.3% der Variation in delta_LF
#Conditional R² = 0.155 -> gesamtes Modell (inkl. Logger) erklärt   15.5% der Variation
# = Modell erklärt nur einen kleinen Teil der Luftfeuchte-Dynamik!!

################################################################
#Modell für Standort Meusebach nass
data_MN <- model_data %>%
  filter(Standort == "MN")

mod_MN <- lmer(
  delta_LF ~ Deckung_TL + Tage_seit_Regen + Temp_schatten_mean + (1 | Logger),
  data = data_MN
)
summary(mod_MN)
#Temperatur: nicht signifikant, p = 0.2588
#Deckung_TL: nicht signifikant, p = 0.7045
#Tage seit Regen: signifikant, p = 0.0418, estimate = 0.14404
r2(mod_MN)
#Conditional R2: 0.522
#Marginal R2: 0.022

###############################################################
#Modell für Standort Meusebach trocken
data_MT <- model_data %>%
  filter(Standort == "MT")

mod_MT <- lmer(
  delta_LF ~ Deckung_TL + Tage_seit_Regen + Temp_schatten_mean + (1 | Logger),
  data = data_MT
)
summary(mod_MT)
#Temperatur: nicht signifikant, p = 0.4694 
#Deckung_TL: knapp nicht signifikant, p = 0.0515 
#Tage seit Regen: nicht signifikant, p = 0.1182
r2(mod_MT)
#Conditional R2: 0.566
#Marginal R2: 0.349

##############################################################
#Modell für Standort Lichtenau
data_L <- model_data %>%
  filter(Standort == "L")

mod_L <- lmer(
  delta_LF ~ Deckung_TL + Tage_seit_Regen + Temp_schatten_mean + (1 | Logger),
  data = data_L
)
summary(mod_L)
#Temperatur: nicht signifikant, p = 0.5835 
#Deckung_TL: nicht signifikant, p = 0.0672 
#Tage seit Regen: nicht signifikant, p = 0.1565
r2(mod_L)
#Conditional R2: 0.702
#Marginal R2: 0.434
```

```{r}
#Test ob Temp und Deckung sich gegenseitig beeinflussen? kann man wahrscheinlich auch einfach als generelles Modell nutzen
mod_int <- lmer(
  delta_LF ~ Tp_mean * Deckung_TL +
    Tage_seit_Regen +
    Standort +
    (1 | Logger),
  data = model_data
)
summary(mod_int)
#Ergebniss: nicht signifikant -> nein tnún sie nicht = Es gibt keinen statistischen Hinweis auf eine Interaktion zw. Temperatur und Bedeckung
```

## 5.4 PCA für einzelnen Standort

```{r}
#Beispiel Lichtenau, andere Standorte durch Ersetzung zu analysieren
df_pca_L <- summary_daily_logger %>%
  filter(Standort =="MT")%>%
  select(Standort, Logger, Temp_schatten_mean,Licht_summe, rLF_mean)

pca <- rda(df_pca_L[, c("Temp_schatten_mean","Licht_summe", "rLF_mean")],
           scale = TRUE)
summary(pca)
screeplot(pca)
biplot(pca)


site_scores <- scores(pca, display = "sites")
var_scores  <- scores(pca, display = "species")

sites <- data.frame(site_scores,
                    Standort = df_pca_L$Standort,
                    Logger   = df_pca_L$Logger)

vars <- data.frame(var_scores,
                   Variable = rownames(var_scores))
eig <- summary(pca)$cont$importance[2, ]
vars <- data.frame(var_scores,
                   Variable = rownames(var_scores))
vars$Label <- c("Temperatur", "Licht", "Luftfeuchte") 

pfeilfaktor<- 0.1
ggplot() +
  stat_ellipse(data = sites,
               aes(PC1, PC2, fill =Logger),
               geom="polygon",
               alpha = 0.2,
               show.legend = F) +
  geom_point(data = sites,
             aes(PC1, PC2, color =Logger),
             size = 3) +
  #geom_text(data = sites,
  #          aes(PC1, PC2),
  #          vjust = -1, show.legend = F) +
  geom_segment(data = vars,
               aes(x = 0, y = 0,
                   xend = PC1*pfeilfaktor, yend = PC2*pfeilfaktor),
               arrow = arrow(length = unit(0.25, "cm")),
               color = "black") +
 # geom_text(data = vars,
#            aes(PC1, PC2, label = Label),
#            color = "black",
#            vjust = -0.5, hjust= 0.3) +
  xlab(paste0("PC1 (", round(eig[1]*100,1), "%)")) +
  ylab(paste0("PC2 (", round(eig[2]*100,1), "%)")) +
  theme_bw() +
  coord_fixed(ratio = 0.7)

#keine Gruppierungen zu erkennen
```

# 6. Analyse und Plots - Vergleich zw. den drei Flächen

## 6.1 Licht

### 6.1.1 Test auf Normalverteilung

```{r}
summary_daily_area %>%
  ggqqplot(
    x = "Licht_area_mean",
    facet.by = "Standort",
    add = "qqline")

summary_daily_area %>%
  ggplot(aes(x = Licht_area_mean)) +
  geom_histogram(bins = 10) +
  facet_wrap(~ Standort, scales = "free") +
  theme_minimal()

#eher keine Normalverteilung gegeben 
```

### 6.1.2 Signifikanztest

```{r}
dat_licht <- summary_daily_area %>%
  filter(is.finite(Licht_area_mean)) %>%
  group_by(Datum) %>%
  filter(n_distinct(Standort) == 3) %>%
  ungroup()

friedman.test(
  Licht_area_mean ~ Standort | Datum,
  data = dat_licht
)

pairwise.wilcox.test(
  dat_licht$Licht_area_mean,
  dat_licht$Standort,
  paired = TRUE,
  p.adjust.method = "BH"
)

#Alle drei Flächen unterscheiden sich signifikant voneinander im Lichtniveau.
```

### 6.1.3 Plots

```{r}
summary_daily_area %>%
  filter(Licht_area_mean >1) %>%
  ggplot(aes(x = Standort, fill = Standort, y = Licht_area_mean)) +
  geom_boxplot(width = 0.8) +
  scale_x_discrete(labels = c(
    "L" = "Kleiner Sumpf",
    "MN" = "Auf der Pfalz",
    "MT" = "Fuchshügel"
  )) +
  labs(
    title = "Lichtverhältnisse zwischen den Flächen",
    x = "Standort",
    y = "tägliche Lichtsumme (Flächenmittel)"
  )
```

Violinplot mittltler Logger

Die Logger stehen auf den verschiedenen flächen mal mehr oder weniger beschattet. Deshalb werden zuerst nur die mittleren Logger verglichen, da sie am meisten exponiert sind.

```{r}
#| label: violinplot central logger
all_loggers %>%
  filter(Logger == "M", Licht_lux > 1) %>%
  ggplot(aes(x = Standort, fill = Standort, y = Licht_lux)) +
  geom_boxplot(width = 0.1, outlier.colour = "red") +
  geom_violin(na.rm = TRUE, alpha = 0.5) +
  scale_x_discrete(labels = c("L" = "Kleiner Sumpf", "MN" = "Auf der Pfalz", "MT" = "Fuchshügel")) +
  labs(title = "Lichtverteilung – mittlere Logger (nur Tag)", x = "Standort", y = "Licht (lux)") +
  theme(
    legend.position = "none"
  )
```

Violinplot zeigt stark rechtsschiefe Verteilung der Daten, selbst wenn die Nachtwerte ausgeklammert werden -\> logisch beim Licht

```{r}
#| label: lineplot lightsum per day
ggplot(summary_daily_area,aes(x = Datum, y = Licht_summe, color = Standort)) +
  geom_line(linewidth = 0.9) +
  scale_color_discrete(
    labels = c("L" = "Kleiner Sumpf",
               "MN" = "Auf der Pfalz",
               "MT" = "Fuchshügel"))+
  labs(
    title = "tägliche Lichtsumme im Beobachtungszeitraum (Messintervall 10min)",
    x = "Datum",
    y = "tägliche Lichtsumme",
    color = "Standort"
  ) +
  theme_minimal() +
  theme(
    plot.title = element_text(hjust = 0.5)
  )
```

## 6.2 Temperatur

### 6.2.1 Test auf Normalverteilung

```{r}
#Vergleich Tagesmittelwert (Schatten)
summary_daily_area %>%
  ggqqplot(
    x = "Temp_area_schatten_mean",
    facet.by = "Standort",
    add = "qqline")

summary_daily_area %>%
  ggplot(aes(x = Temp_area_schatten_mean)) +
  geom_histogram(bins = 10) +
  facet_grid(~ Standort, scales = "free") 
#normalverteilt

#Vergleich tägliche sd (Schatten)
summary_daily_area %>%
  ggqqplot(
    x = "Temp_area_schatten_sd",
    facet.by = "Standort",
    add = "qqline")

summary_daily_area %>%
  ggplot(aes(x = Temp_area_schatten_sd)) +
  geom_histogram(bins = 10) +
  facet_grid(~ Standort, scales = "free") 
#eher keine Normalverteilung gegeben 

#Vergleich tägliche sd (Sonne)
summary_daily_area %>%
  ggqqplot(
    x = "Temp_area_sonne_sd",
    facet.by = "Standort",
    add = "qqline")

summary_daily_area %>%
  ggplot(aes(x = Temp_area_sonne_sd)) +
  geom_histogram(bins = 10) +
  facet_grid(~ Standort, scales = "free") 
#eher keine Normalverteilung gegeben 

#Vergleich Tagesmaxima (Sonne)
summary_daily_area %>%
  ggqqplot(
    x = "Temp_area_sonne_max",
    facet.by = "Standort",
    add = "qqline")

summary_daily_area %>%
  ggplot(aes(x = Temp_area_sonne_max)) +
  geom_histogram(bins = 10) +
  facet_grid(~ Standort, scales = "free")  
#keine Normalverteilung gegeben 

```

### 6.2.2 Signifikanztest

```{r}
dat_area <- summary_daily_area %>%
  filter(is.finite(Temp_area_schatten_mean)) %>%
  group_by(Datum) %>%
  filter(n_distinct(Standort) == 3) %>%
  ungroup() %>%
  mutate(
    Datum = factor(Datum),
    Standort = factor(Standort)
  )

ANOVA_area <- aov_car(
  Temp_area_schatten_mean ~ Standort + Error(Datum / Standort),
  data = dat_area
)

summary(ANOVA_area)

PostHoc_area <- emmeans(ANOVA_area, specs = "Standort")
pairs(PostHoc_area, adjust = "bonferroni")

# Anzahl der entfernten Tage prüfen
summary_daily_area %>%
  filter(is.finite(Temp_area_schatten_mean)) %>%
  group_by(Datum) %>%
  summarise(n = n_distinct(Standort)) %>%
  summarise(valid_days = sum(n == 3))

#Tests ergaben signifikante Unterschiede zwischen L und den beiden anderen Flächen (MN und MT), während zwischen MN und MT kein signifikanter Unterschied bestand.
```

```{r}
dat_temp <- summary_daily_area %>%
  filter(is.finite(Temp_area_schatten_sd)) %>%
  group_by(Datum) %>%
  filter(n_distinct(Standort) == 3) %>%
  ungroup()

friedman.test(
  Temp_area_schatten_sd ~ Standort | Datum,
  data = dat_temp
)

pairwise.wilcox.test(
  dat_temp$Temp_area_schatten_sd,
  dat_temp$Standort,
  paired = TRUE,
  p.adjust.method = "BH"
)

#Alle drei Flächen unterscheiden sich signifikant in der Temperaturvariabilität (Schatten). 
```

```{r}
dat_temp <- summary_daily_area %>%
  filter(is.finite(Temp_area_sonne_sd)) %>%
  group_by(Datum) %>%
  filter(n_distinct(Standort) == 3) %>%
  ungroup()

friedman.test(
  Temp_area_sonne_sd ~ Standort | Datum,
  data = dat_temp
)

pairwise.wilcox.test(
  dat_temp$Temp_area_sonne_sd,
  dat_temp$Standort,
  paired = TRUE,
  p.adjust.method = "BH"
)

#Alle drei Flächen unterscheiden sich signifikant in der Temperaturvariabilität (Sonne). 
```

```{r}
dat_temp <- summary_daily_area %>%
  filter(is.finite(Temp_area_sonne_max)) %>%
  group_by(Datum) %>%
  filter(n_distinct(Standort) == 3) %>%
  ungroup()

friedman.test(
  Temp_area_sonne_max ~ Standort | Datum,
  data = dat_temp
)

pairwise.wilcox.test(
  dat_temp$Temp_area_sonne_max,
  dat_temp$Standort,
  paired = TRUE,
  p.adjust.method = "BH"
)

#Alle drei Flächen unterscheiden sich signifikant in den Temperaturmaxima. 
```

### 6.2.3 Plots

```{r}
summary_daily_area %>%
  filter(is.finite(Temp_area_sonne_max)) %>%
  ggplot(aes(x = Standort, fill = Standort, y = Temp_area_sonne_max)) +
  geom_boxplot(width = 0.8) +
  scale_x_discrete(labels = c(
    "L" = "Kleiner Sumpf",
    "MN" = "Auf der Pfalz",
    "MT" = "Fuchshügel"
  )) +
  labs(
    title = "Vergleich der Maximaltemperatur zwischen den Flächen",
    x = "Standort",
    y = "Temperaturmaximum"
  )

summary_daily_area %>%
  filter(is.finite(Temp_area_schatten_mean)) %>%
  ggplot(aes(x = Standort, fill = Standort, y = Temp_area_schatten_mean)) +
  geom_boxplot(width = 0.8) +
  scale_x_discrete(labels = c(
    "L" = "Kleiner Sumpf",
    "MN" = "Auf der Pfalz",
    "MT" = "Fuchshügel"
  )) +
  labs(
    title = "Vergleich der Tagesmittelwerte der inneren Sensoren",
    x = "Standort",
    y = "Tagesmitteltemperatur (Schatten)"
  )
```

```{r}
#| label: temperature ranges all areas
extrema_logger <- extrema_logger %>%
  left_join(summary_logger_year %>%
              select(Standort, Logger, Logger_ID, Tempschatten_Jahresmittel),
            by = c("Standort","Logger","Logger_ID"))
str(extrema_logger)

flaechen_namen <- c(
  "L" = "Kleiner Sumpf",
  "MN" = "Auf der Pfalz",
  "MT" = "Fuchshügel")

ggplot(extrema_logger, aes(x = Logger)) +
  geom_linerange(aes(ymin = Sonne_min, ymax = Sonne_max, color = Standort),
                 size = 1) +
  geom_point(aes(y = Tempschatten_Jahresmittel, color = Standort),
             size = 3) +
  geom_text(aes(y = Sonne_min, label = format(Sonne_min_Zeit, "%d.%m.")),
            vjust = 1.5,
            size = 3,
            check_overlap = TRUE) +
  geom_text(aes(y = Sonne_max, label = format(Sonne_max_Zeit, "%d.%m.")),
            vjust = -0.5,
            size = 3,
            check_overlap = TRUE) +
  facet_wrap(~Standort, scales = "free_x", nrow = 1, labeller = labeller(Standort = flaechen_namen))+
  theme_bw() +
  theme(axis.text.x = element_text(angle = 45, hjust = 1),legend.position = "none") +
  labs(
    x = "Logger",
    y = "Temperatur [°C]",
    title = "Temperaturspitzen und Mittelwert pro Logger und Standort"
  )
```

der Plot zeigt die Range der Temperatur im Aufnahmezeitraum (in der Sonne)-\> Linien, die Mitteltemperatur (im Schatten) über den Aufnahmezeitraum -\> Punkte, und das Datum, an dem die absolute Maximal- bzw Minimaltemperatur des gesamten Aufnahmezeitraumes am jeweiligen Logger erreicht wurde -\> Beschriftungen oben und unten

Es ist möglich, dass der Zeitraum, in dem einige Logger ausgefallen sind, höhere bzw niedrigere temperaturen aufweist, die nicht aufgezeichnet werden konnten!

```{r}
#| label: boxplot of mean temperature all areas
#hier gibt es 3 verschiedene layout für denselben Plot
summary_daily_logger %>%
  filter(Standort %in% c("L", "MN", "MT"),
         Logger %in% c("M", "N", "O", "S", "W")) %>%
  ggplot(aes(x = Logger, y = Temp_schatten_mean, fill = Logger)) +
  geom_boxplot() +
  labs(
    title = "Vergleich der Tagesmitteltemperatur des inneren Sensors pro Logger",
    x = "Loggerstandort",
    y = "Tagesmitteltemperatur (°C)"
  ) +
  theme_minimal() +
  theme(legend.position = "none") +
  facet_wrap(~Standort, ncol = 1, scales = "free_y")


summary_daily_logger %>%
  filter(Standort %in% c("L", "MN", "MT"),
         Logger %in% c("M", "N", "O", "S", "W")) %>%
  ggplot(aes(x = Standort, y = Temp_schatten_mean, fill = Logger)) +
  geom_boxplot(position = position_dodge(width = 0.8), width =0.7) +
  labs(
    title = "Vergleich der Tagesmitteltemperatur des inneren Sensors pro Logger",
    x = "Loggerstandort",
    y = "Tagesmitteltemperatur (°C)",
    fill = "Standort"
  ) +
  theme_minimal()


summary_daily_area %>%
  ggplot(aes(x = Standort, y = Temp_area_schatten_mean, fill = Standort)) +
  geom_boxplot(position = position_dodge(width = 0.8), width =0.7) +
  labs(
    title = "Vergleich der Tagesmitteltemperatur des inneren Sensors pro Standort",
    x = "Standort",
    y = "Tagesmitteltemperatur (°C)",
    fill = "Standort"
  ) +
  theme_minimal()
```

```{r}
#| label: lineplot mean temp & time
ggplot(summary_daily_area,aes(x = Datum, y = Temp_area_schatten_mean, color = Standort)) +
  geom_line(linewidth = 0.7) +
  scale_color_discrete(
    labels = c("L" = "Kleiner Sumpf",
               "MN" = "Auf der Pfalz",
               "MT" = "Fuchshügel"))+
  labs(
    title = "Tagesmitteltemperatur im Beobachtungszeitraum",
    x = "Datum",
    y = "Flächenmittel Temperatur (°C)",
    color = "Standort"
  ) +
  theme_minimal() +
  theme(
    plot.title = element_text(hjust = 0.5)
  )
```

## 6.3 Luftfeuchte (und Taupunkt)

### 6.3.1 Test auf Normalverteilung

```{r}
#Vergleich Tagesmittelwerte
summary_daily_area %>%
  ggqqplot(
    x = "rLF_area_mean",
    facet.by = "Standort",
    add = "qqline")

summary_daily_area %>%
  ggplot(aes(x = rLF_area_mean)) +
  geom_histogram(bins = 10) +
  facet_grid(~ Standort, scales = "free") 
#eher keine Normalverteilung gegeben 

#Vergleich tägliche SD
summary_daily_area %>%
  ggqqplot(
    x = "rLF_area_sd",
    facet.by = "Standort",
    add = "qqline")

summary_daily_area %>%
  ggplot(aes(x = rLF_area_sd)) +
  geom_histogram(bins = 10) +
  facet_grid(~ Standort, scales = "free") 
#eher keine Normalverteilung gegeben 
```

### 6.3.2 Signifikanztest

```{r}
dat_rLF <- summary_daily_area %>%
  filter(is.finite(rLF_area_mean)) %>%
  group_by(Datum) %>%
  filter(n_distinct(Standort) == 3) %>%
  ungroup()

friedman.test(
  rLF_area_mean ~ Standort | Datum,
  data = dat_rLF
)

pairwise.wilcox.test(
  dat_rLF$rLF_area_mean,
  dat_rLF$Standort,
  paired = TRUE,
  p.adjust.method = "BH"
)

#Es gibt keinen signifikanten Unterschied der relativen Luftfeuchte zwischen den Flächen. 
```

```{r}
dat_rLF <- summary_daily_area %>%
  filter(is.finite(rLF_area_sd)) %>%
  group_by(Datum) %>%
  filter(n_distinct(Standort) == 3) %>%
  ungroup()

friedman.test(
  rLF_area_sd ~ Standort | Datum,
  data = dat_rLF
)

pairwise.wilcox.test(
  dat_rLF$rLF_area_sd,
  dat_rLF$Standort,
  paired = TRUE,
  p.adjust.method = "BH"
)

#Es gibt einen signifikanten Unterschied in der Variabilität der relativen Luftfeuchte zwischen den Flächen 1 (MT) und 3 (L).
```

### 6.3.3 Plots

```{r}
summary_daily_area %>%
  filter(is.finite(rLF_area_mean)) %>%
  ggplot(aes(x = Standort, fill = Standort, y = rLF_area_mean)) +
  geom_boxplot(width = 0.8) +
  scale_x_discrete(labels = c(
    "L" = "Kleiner Sumpf",
    "MN" = "Auf der Pfalz",
    "MT" = "Fuchshügel"
  )) +
  labs(
    title = "Relative Luftfeuchte zwischen den Flächen",
    x = "Standort",
    y = "relative Luftfeuchte (Flächenmittel)"
  )
```

```{r}
#| label: lineplot mean humidity & time
ggplot(summary_daily_area,aes(x = Datum, y = rLF_area_mean, color = Standort)) +
  geom_line(linewidth = 0.7) +
  labs(
    title = "Luftfeuchte im Beobachtungszeitraum",
    x = "Datum",
    y = "Flächenmittel Temperatur (°C)",
    color = "Standort"
  ) +
  theme_minimal() +
  theme(
    plot.title = element_text(hjust = 0.5)
  )
```

## 6.4 PCA

```{r}
#| label: PCA with 2 plots
#nur Temp_schatten für bessere Vergleichbarkeit
df_pca <- summary_logger_year %>%
  select(Standort, Logger, Tempschatten_Jahresmittel,Licht_Jahresmittel, rLF_Jahresmittel)

pca <- rda(df_pca[, c("Tempschatten_Jahresmittel",
                      "Licht_Jahresmittel","rLF_Jahresmittel")],
           scale = TRUE)
summary(pca)
screeplot(pca)
biplot(pca)


site_scores <- scores(pca, display = "sites")
var_scores  <- scores(pca, display = "species")

sites <- data.frame(site_scores,
                    Standort = df_pca$Standort,
                    Logger   = df_pca$Logger)

vars <- data.frame(var_scores,
                   Variable = rownames(var_scores))
eig <- summary(pca)$cont$importance[2, ]
vars <- data.frame(var_scores,
                   Variable = rownames(var_scores))
vars$Label <- c("Temperatur", "Licht", "Luftfeuchte") 

ggplot() +
  stat_ellipse(data = sites,
               aes(PC1, PC2, fill=Standort),
               geom="polygon",
               alpha = 0.2,
               show.legend = F) +
  geom_point(data = sites,
             aes(PC1, PC2, color = Standort),
             size = 3) +
  geom_text(data = sites,
            aes(PC1, PC2, label = Logger, color = Standort),
            vjust = -1, show.legend = F) +
  geom_segment(data = vars,
               aes(x = 0, y = 0,
                   xend = PC1, yend = PC2),
               arrow = arrow(length = unit(0.25, "cm")),
               color = "black") +
  geom_text(data = vars,
            aes(PC1, PC2, label = Label),
            color = "black",
            vjust = -0.5, hjust= 0.3) +
  xlab(paste0("PC1 (", round(eig[1]*100,1), "%)")) +
  ylab(paste0("PC2 (", round(eig[2]*100,1), "%)")) +
  theme_bw() +
  coord_fixed(ratio = 0.7)


# Hull-Funktion für jeden Standort
hulls <- sites %>%
  dplyr::group_by(Standort) %>%
  dplyr::slice(chull(PC1, PC2))  
vars$LabelX <- vars$PC1 * c(2.1, 1.7, 1.4)
vars$LabelY <- vars$PC2 * c(1.5, 2, 1.8)

ggplot() +
  geom_polygon(data = hulls,
               aes(x = PC1, y = PC2, fill = Standort),
               alpha = 0.2, show.legend = F) +
  geom_point(data = sites,
             aes(PC1, PC2, color = Standort),
             size = 3) +
  geom_text(data = sites,
            aes(PC1, PC2, label = Logger, color = Standort),
            vjust = -1, show.legend = F) +
  geom_segment(data = vars,
               aes(x = 0, y = 0,
                   xend = PC1 * 1.5,
                   yend = PC2 * 1.5),
               arrow = arrow(length = unit(0.25, "cm")),
               color = "black") +
  geom_text(data = vars,
            aes(x=LabelX, y=LabelY, label = Label),
            color = "black") +
  xlab(paste0("PC1 (", round(eig[1]*100,1), "%)")) +
  ylab(paste0("PC2 (", round(eig[2]*100,1), "%)")) +
  theme_bw() +
  coord_cartesian(xlim = c(-2, 2), ylim = c(-2, 2))

```
