---
title: "Datenanalyse_Logger"
format: html
editor: visual
editor_options: 
  chunk_output_type: inline
---

# 1 genutzte Packages

```{r}
library(dplyr)
library(lubridate)
library(tidyr)
library(ggplot2)
library(vegan)
library(lme4)
library(readxl)
```

# 2 Daten einlesen

## 2.1 Licht und Temperatur (außen)

```{r}
#| label: read_csv

#Lichtenau
LM_lt <- read.csv("Licht-und-Temperatur-aussen/Lichtenau Mitte 2025-11-04 18_39_12 CET.csv")
LO_lt <- read.csv("Licht-und-Temperatur-aussen/Lichtenau Ost 2025-10-02 14_50_43 CEST.csv")
LW_lt <- read.csv("Licht-und-Temperatur-aussen/Lichtenau West 2025-11-04 18_36_30 CET.csv")
LN_lt <- read.csv("Licht-und-Temperatur-aussen/Lichtenau Nord 2025-10-02 14_52_52 CEST.csv")
LS_lt <- read.csv("Licht-und-Temperatur-aussen/Lichtenau Süd 2025-10-02 14_51_42 CEST.csv")
#Meusebach trocken
MTM_lt <- read.csv("Licht-und-Temperatur-aussen/Meusebach trock Mitt 2025-11-04 10_33_23 CET.csv")
MTO_lt <- read.csv("Licht-und-Temperatur-aussen/Meusebach trock Ost 2025-11-04 10_42_29 CET.csv")
MTW_lt <- read.csv("Licht-und-Temperatur-aussen/Meusebach trock West 2025-10-02 14_56_44 CEST.csv")
MTN_lt <- read.csv("Licht-und-Temperatur-aussen/Meusebach trock Nord 2025-11-04 10_34_51 CET.csv")
MTS_lt<- read.csv("Licht-und-Temperatur-aussen/Meusebach trock Süd 2025-10-02 14_54_52 CEST.csv")
#Meusebach nass
MNM_lt <- read.csv("Licht-und-Temperatur-aussen/Meusebach nass Mitte 2025-11-04 11_37_40 CET.csv")
MNO_lt <- read.csv("Licht-und-Temperatur-aussen/Meusebach nass Ost  2025-10-02 14_55_48 CEST.csv")
MNW_lt <- read.csv("Licht-und-Temperatur-aussen/Meusebach nass West 2025-11-04 11_33_52 CET.csv")
MNN_lt <- read.csv("Licht-und-Temperatur-aussen/Meusebach nass Nord 2025-10-02 14_53_40 CEST.csv")
MNS_lt <- read.csv("Licht-und-Temperatur-aussen/Meusebach nass Süd 2025-11-04 11_35_49 CET.csv")
```

## 2.2 Temperatur und Luftfeuchte (innen)

```{r}
#| label: read_csv

#Lichtenau
LM_th <- read.csv("Luftfeuchte-und-Temperatur-innen/Lichtenau Mitte  2025-11-04 14_05_01 CET.csv")
LO_th <- read.csv("Luftfeuchte-und-Temperatur-innen/Lichtenau Ost 2025-10-02 14_47_35 CEST.csv")
LW_th <- read.csv("Luftfeuchte-und-Temperatur-innen/Lichtenau West 2025-11-04 14_05_41 CET.csv")
LN_th <- read.csv("Luftfeuchte-und-Temperatur-innen/Lichtenau Nord 2025-10-02 14_47_08 CEST.csv")
LS_th <- read.csv("Luftfeuchte-und-Temperatur-innen/Lichtenau Süd 2025-10-02 14_46_44 CEST.csv")
#Meusebach trocken
MTM_th <- read.csv("Luftfeuchte-und-Temperatur-innen/Meusebach trock Mitt 2025-11-04 10_30_53 CET.csv")
MTO_th <- read.csv("Luftfeuchte-und-Temperatur-innen/Meusebach trock Ost 2025-11-04 10_31_49 CET.csv")
MTW_th <- read.csv("Luftfeuchte-und-Temperatur-innen/Meusebach trock West 2025-10-02 14_45_08 CEST.csv")
MTN_th <- read.csv("Luftfeuchte-und-Temperatur-innen/Meusebach trock Nord 2025-11-04 10_32_27 CET.csv")
MTS_th <- read.csv("Luftfeuchte-und-Temperatur-innen/Meusebach trock Süd 2025-10-02 14_43_36 CEST.csv")
#Meusebach nass
MNM_th <- read.csv("Luftfeuchte-und-Temperatur-innen/Meusebach nass Mitte 2025-11-04 11_36_57 CET.csv")
MNO_th <- read.csv("Luftfeuchte-und-Temperatur-innen/Meusebach nass Ost 2025-10-02 14_45_34 CEST.csv")
MNW_th <- read.csv("Luftfeuchte-und-Temperatur-innen/Meusebach nass West 2025-11-04 11_33_09 CET.csv")
MNN_th <- read.csv("Luftfeuchte-und-Temperatur-innen/Meusebach nass Nord 2025-10-02 14_45_57 CEST.csv")
MNS_th <- read.csv("Luftfeuchte-und-Temperatur-innen/Meusebach nass Süd 2025-11-04 11_35_14 CET.csv")
```

# 3 Daten bereinigen und strukturieren

```{r}
#| label: long date conversion
#Datumsformat umwandeln
LM_lt$DateTime <- mdy_hms(LM_lt$Date.Time..CEST.CET.)
LM_th$DateTime <- mdy_hms(LM_th$Date.Time..CEST.CET.)
LO_lt$DateTime <- mdy_hms(LO_lt$Date.Time..CEST.)
LO_th$DateTime <- mdy_hms(LO_th$Date.Time..CEST.)
LW_lt$DateTime <- mdy_hms(LW_lt$Date.Time..CEST.CET.)
LW_th$DateTime <- mdy_hms(LW_th$Date.Time..CEST.CET.)
LN_lt$DateTime <- mdy_hms(LN_lt$Date.Time..CEST.)
LN_th$DateTime <- mdy_hms(LN_th$Date.Time..CEST.)
LS_lt$DateTime <- mdy_hms(LS_lt$Date.Time..CEST.)
LS_th$DateTime <- mdy_hms(LS_th$Date.Time..CEST.)

MTM_lt$DateTime <- mdy_hms(MTM_lt$Date.Time..CEST.CET.)
MTM_th$DateTime <- mdy_hms(MTM_th$Date.Time..CEST.CET.)
MTO_lt$DateTime <- mdy_hms(MTO_lt$Date.Time..CEST.CET.)
MTO_th$DateTime <- mdy_hms(MTO_th$Date.Time..CEST.CET.)
MTW_lt$DateTime <- mdy_hms(MTW_lt$Date.Time..CEST.)
MTW_th$DateTime <- mdy_hms(MTW_th$Date.Time..CEST.)
MTN_lt$DateTime <- mdy_hms(MTN_lt$Date.Time..CEST.CET.)
MTN_th$DateTime <- mdy_hms(MTN_th$Date.Time..CEST.CET.)
MTS_lt$DateTime <- mdy_hms(MTS_lt$Date.Time..CEST.)
MTS_th$DateTime <- mdy_hms(MTS_th$Date.Time..CEST.)

MNM_lt$DateTime <- mdy_hms(MNM_lt$Date.Time..CEST.CET.)
MNM_th$DateTime <- mdy_hms(MNM_th$Date.Time..CEST.CET.)
MNO_lt$DateTime <- mdy_hms(MNO_lt$Date.Time..CEST.)
MNO_th$DateTime <- mdy_hms(MNO_th$Date.Time..CEST.)
MNW_lt$DateTime <- mdy_hms(MNW_lt$Date.Time..CEST.)
MNW_th$DateTime <- mdy_hms(MNW_th$Date.Time..CEST.)
MNN_lt$DateTime <- mdy_hms(MNN_lt$Date.Time..CEST.)
MNN_th$DateTime <- mdy_hms(MNN_th$Date.Time..CEST.)
MNS_lt$DateTime <- mdy_hms(MNS_lt$Date.Time..CEST.CET.)
MNS_th$DateTime <- mdy_hms(MNS_th$Date.Time..CEST.CET.)
```

```{r}
#| label: function programming
#Funktion zum Zusammenführen der Tabellen 

join_loggers <- function(df_lt, df_th, standort, logger) {

  # cleane Tabellen erstellen, weil in Originaltabellen einiges irrelevantes drin
  lt_clean <- df_lt %>%
    select(
      DateTime,
      Temp_sonne_C = Temperature.....C.,
      Licht_lux  = Light....lux.
    )

  th_clean <- df_th %>%
    select(
      DateTime,
      Temp_schatten_C = Temperature.....C.,
      relLF_percent         = RH......,
      Taupunkt_C      = Dew.Point.....C.
    )

  # join
  full_join(lt_clean, th_clean, by = "DateTime") %>%
    mutate(
      Standort  = standort,
      Logger    = logger,
      Logger_ID = paste0(standort, logger)
    )
}
```

```{r}
#| label: using function
#Lichtenau Mitte
LM <- join_loggers(
  df_lt    = LM_lt,
  df_th    = LM_th,
  standort = "L",
  logger   = "M"
)
#Lichtenau Ost
LO <- join_loggers(
  df_lt    = LO_lt,
  df_th    = LO_th,
  standort = "L",
  logger   = "O"
)
#Lichtenau West
LW <- join_loggers(
  df_lt    = LW_lt,
  df_th    = LW_th,
  standort = "L",
  logger   = "W"
)
#Lichtenau Nord
LN <- join_loggers(
  df_lt    = LN_lt,
  df_th    = LN_th,
  standort = "L",
  logger   = "N"
)
#Lichtenau Süd
LS <- join_loggers(
  df_lt    = LS_lt,
  df_th    = LS_th,
  standort = "L",
  logger   = "S"
)
#Meusebach trocken Mitte
MTM <- join_loggers(
  df_lt    = MTM_lt,
  df_th    = MTM_th,
  standort = "MT",
  logger   = "M"
)
#Meusebach trocken Ost
MTO <- join_loggers(
  df_lt    = MTO_lt,
  df_th    = MTO_th,
  standort = "MT",
  logger   = "O"
)
#Meusebach trocken West
MTW <- join_loggers(
  df_lt    = MTW_lt,
  df_th    = MTW_th,
  standort = "MT",
  logger   = "W"
)
#Meusebach trocken Nord
MTN <- join_loggers(
  df_lt    = MTN_lt,
  df_th    = MTN_th,
  standort = "MT",
  logger   = "N"
)
#Meusebach trocken Süd
MTS <- join_loggers(
  df_lt    = MTS_lt,
  df_th    = MTS_th,
  standort = "MT",
  logger   = "S"
)
#Meusebach nass Mitte
MNM <- join_loggers(
  df_lt    = MNM_lt,
  df_th    = MNM_th,
  standort = "MN",
  logger   = "M"
)
#Meusebach nass Ost
MNO <- join_loggers(
  df_lt    = MNO_lt,
  df_th    = MNO_th,
  standort = "MN",
  logger   = "O"
)
#Meusebach nass West
MNW <- join_loggers(
  df_lt    = MNW_lt,
  df_th    = MNW_th,
  standort = "MN",
  logger   = "W"
)
#Meusebach nass Nord
MNN <- join_loggers(
  df_lt    = MNN_lt,
  df_th    = MNN_th,
  standort = "MN",
  logger   = "N"
)
#Meusebach nass Süd
MNS <- join_loggers(
  df_lt    = MNS_lt,
  df_th    = MNS_th,
  standort = "MN",
  logger   = "S"
)
```

```{r}
#| label: set timeframe 8.5.25-30.9.25
# alle Daten vor dem 08.05.2025 00:00 Uhr entfernen
# alle Daten nach dem 30.9.2025 23:50 Uhr entfernen
cutoff_start <- as.POSIXct("2025-05-08 00:00:00", tz="UTC")
cutoff_end   <- as.POSIXct("2025-09-30 23:50:00", tz="UTC")

logger_names <- c("LM", "LO", "LW", "LN", "LS", "MTM", "MTO", "MTW", "MTN", "MTS", "MNM", "MNO", "MNW", "MNN", "MNS")

for (logger in logger_names) {
  assign(logger, get(logger) %>% 
           filter(DateTime >= cutoff_start & DateTime <= cutoff_end))
}
```

#können wir doch runnen. die frage ist: macht es einen unterschied, wenn wir es nicht runnen??

```{r}
#| label:do not run until interpolated data is completed, removing NAs
#entfernen von Zeilen ohne Messwerte (entstanden durch Auslesen der Logger)
messwert_spalten <- c("Temp_sonne_C", "Licht_lux", "Temp_schatten_C", "relLF_percent", "Taupunkt_C")

for (logger in logger_names) {
  # Tabelle holen, filtern, wieder zurückschreiben
  assign(logger, get(logger) %>% 
           filter(!if_all(all_of(messwert_spalten), is.na)))
}

```

```{r}
#| label: create all_loggers
#Zusammenführen als Masterdatensatz
all_loggers <- bind_rows(lapply(logger_names, get))
str(all_loggers)

write.csv(all_loggers, "all_loggers.csv")
```

# 5 Summaries erstellen

## 5.1 Summary pro Tag

### 5.1.1 für jeden Logger

aggregiert die Daten für jeden Tag

```{r}
#| label: create summary_daily_logger
# Mittelwerte gruppiert nach Loggerstandort und Tag erzeugen, zusätzlich Min & Max Temperatur am Tag 
summary_daily_logger <- all_loggers %>%
  mutate(Datum = as.Date(DateTime)) %>%
  group_by(Standort, Logger,Logger_ID, Datum) %>%
  summarise(
    Temp_sonne_mean = mean(Temp_sonne_C, na.rm = T),
    Temp_sonne_max = max(Temp_sonne_C, na.rm = T),
    Temp_sonne_min = min(Temp_sonne_C, na.rm = T),
    Temp_sonne_sd = sd(Temp_sonne_C, na.rm = T),
    Temp_sonne_range = Temp_sonne_max - Temp_sonne_min,
    
    Temp_schatten_mean = mean(Temp_schatten_C, na.rm = T),
    Temp_schatten_max =  max(Temp_schatten_C, na.rm = T),
    Temp_schatten_min = min(Temp_schatten_C, na.rm = T),
    Temp_schatten_sd = sd(Temp_schatten_C, na.rm = T),
    Temp_schatten_range = Temp_schatten_max - Temp_schatten_min,
    
    Licht_mean = mean(Licht_lux, na.rm = T),
    Licht_max = max(Licht_lux, na.rm = T),
    Licht_min = min(Licht_lux, na.rm = T),
    Licht_sd = sd(Licht_lux, na.rm = T),
    Licht_range = Licht_max - Licht_min,
    Licht_mean_day = mean(Licht_lux[Licht_lux>1], na.rm =T),
    Sonnenaufgang = min(DateTime[Licht_lux > 1], na.rm = T),
    Sonnenuntergang  = max(DateTime[Licht_lux > 1], na.rm = T),
    Tageslicht = as.numeric(difftime(Sonnenuntergang, Sonnenaufgang, units = "hours")),
    Licht_summe = sum(Licht_lux, na.rm=T),
    #Licht_summe = sum(Licht_lux, na.rm =T),
    
    rLF_mean = mean(relLF_percent, na.rm = T),
    rLF_max = max(relLF_percent, na.rm = T),
    rLF_min = min(relLF_percent, na.rm = T),
    rLF_sd = sd(relLF_percent, na.rm = T),
    rLF_range = rLF_max - rLF_min,
    
    Tp_mean = mean(Taupunkt_C, na.rm = T),
    Tp_max = max(Taupunkt_C, na.rm = T),
    Tp_min = min(Taupunkt_C, na.rm = T),
    Tp_sd = sd(Taupunkt_C, na.rm = T),
    Tp_range = Tp_max - Tp_min,
    
    .groups = "drop"
  )

str(summary_daily_logger)
  
```

### 5.1.2 für jeden Standort

aggregiert die Daten für jeden Tag und für jede der drei Flächen (5 Logger pro Fläche aggregiert)

```{r}
#| label: create summary_daily_area
#Mittelwerte für jede Fläche bilden
summary_daily_area <- all_loggers %>%
  mutate(Datum = as.Date(DateTime)) %>%
  group_by(Standort, Datum) %>%
  summarise(
    Temp_area_sonne_mean = mean(Temp_sonne_C, na.rm = T),
    Temp_area_sonne_max = max(Temp_sonne_C, na.rm = T),
    Temp_area_sonne_min = min(Temp_sonne_C, na.rm = T),
    Temp_area_sonne_sd = sd(Temp_sonne_C, na.rm = T),
    Temp_area_sonne_range = Temp_area_sonne_max - Temp_area_sonne_min,
    
    Temp_area_schatten_mean = mean(Temp_schatten_C, na.rm = T),
    Temp_area_schatten_max =  max(Temp_schatten_C, na.rm = T),
    Temp_area_schatten_min = min(Temp_schatten_C, na.rm = T),
    Temp_area_schatten_sd = sd(Temp_schatten_C, na.rm = T),
    Temp_area_schatten_range = Temp_area_schatten_max - Temp_area_schatten_min,
    
    Licht_area_mean = mean(Licht_lux, na.rm = T),
    Licht_area_max = max(Licht_lux, na.rm = T),
    Licht_area_min = min(Licht_lux, na.rm = T),
    Licht_area_sd = sd(Licht_lux, na.rm = T),
    Licht_area_range = Licht_area_max - Licht_area_min,
    Licht_area_mean_day = mean(Licht_lux[Licht_lux>1], na.rm =T),
    Sonnenaufgang = min(DateTime[Licht_lux > 1], na.rm = T),
    Sonnenuntergang  = max(DateTime[Licht_lux > 1], na.rm = T),
    Tageslicht = as.numeric(difftime(Sonnenuntergang, Sonnenaufgang, units = "hours")),
    Licht_summe = sum(Licht_lux*10, na.rm=T),
    
    rLF_area_mean = mean(relLF_percent, na.rm = T),
    rLF_area_max = max(relLF_percent, na.rm = T),
    rLF_area_min = min(relLF_percent, na.rm = T),
    rLF_area_sd = sd(relLF_percent, na.rm = T),
    rLF_area_range = rLF_area_max - rLF_area_min,
    
    Tp_area_mean = mean(Taupunkt_C, na.rm = T),
    Tp_area_max = max(Taupunkt_C, na.rm = T),
    Tp_area_min = min(Taupunkt_C, na.rm = T),
    Tp_area_sd = sd(Taupunkt_C, na.rm = T),
    Tp_area_range = Tp_area_max - Tp_area_min,
    .groups = "drop"
  )
str(summary_daily_area)
```

## 5.2 Summary pro Logger

### 5.2.1 Summary über alle Daten

zeigt die Extrema, SD usw. über den gesamten Aufnahmezeitraum

```{r}
#| label: create summary_logger_year
summary_logger_year <- all_loggers %>%
  group_by(Standort, Logger,Logger_ID) %>%
  summarise(
    Tempsonne_Jahresmittel = mean(Temp_sonne_C, na.rm = TRUE),
    Tempsonne_Jahres_sd = sd(Temp_sonne_C, na.rm = TRUE),
    Tempsonne_Jahres_min = min(Temp_sonne_C, na.rm = TRUE),
    Tempsonne_Jahres_max = max(Temp_sonne_C, na.rm = TRUE),
    Tempsonne_Jahres_range = Tempsonne_Jahres_max - Tempsonne_Jahres_min,
    
    Tempschatten_Jahresmittel = mean(Temp_schatten_C, na.rm = TRUE),
    Tempschatten_Jahres_sd = sd(Temp_schatten_C, na.rm = TRUE),
    Tempschatten_Jahres_min = min(Temp_schatten_C, na.rm = TRUE),
    Tempschatten_Jahres_max = max(Temp_schatten_C, na.rm = TRUE),
    Tempschatten_Jahres_range = Tempschatten_Jahres_max - Tempschatten_Jahres_min,
    
    Licht_Jahresmittel = mean(Licht_lux, na.rm = TRUE),
    Licht_Jahres_sd = sd(Licht_lux, na.rm = TRUE),
    Licht_Jahres_min = min(Licht_lux, na.rm = TRUE),
    Licht_Jahres_max = max(Licht_lux, na.rm = TRUE),
    Licht_Jahres_mean_day = mean(Licht_lux[Licht_lux>1], na.rm =T),
    Licht_Jahres_range = Licht_Jahres_max - Licht_Jahres_min,
    Licht_Jahres_summe = sum(Licht_lux, na.rm =T),
    
    rLF_Jahresmittel = mean(relLF_percent, na.rm = TRUE),
    rLF_Jahres_sd = sd(relLF_percent, na.rm = TRUE),
    rLF_Jahres_min = min(relLF_percent, na.rm = TRUE),
    rLF_Jahres_max = max(relLF_percent, na.rm = TRUE),
    rLF_Jahres_range = rLF_Jahres_max - rLF_Jahres_min,
    
    Tp_Jahresmittel = mean(Taupunkt_C, na.rm = TRUE),
    Tp_Jahres_sd = sd(Taupunkt_C, na.rm = TRUE),
    Tp_Jahres_min = min(Taupunkt_C, na.rm = TRUE),
    Tp_Jahres_max = max(Taupunkt_C, na.rm = TRUE),
    Tp_Jahres_range = Tp_Jahres_max - Tp_Jahres_min,
    
    .groups = "drop"
  )


lightsum <- all_loggers %>%
  mutate(Datum = as.Date(DateTime)) %>%
  group_by(Standort, Logger,Logger_ID, Datum) %>%
  summarise(
    Licht_summe = sum(Licht_lux, na.rm =T),
    .groups="drop")
str(lightsum)
meanlightsum <- lightsum %>%
 group_by(Standort, Logger,Logger_ID) %>%
  summarise(
    Licht_Jahres_Lichtsumme_mean = mean(Licht_summe),
    .groups = "drop"
  )
str(meanlightsum)

summary_logger_year <- summary_logger_year %>%
  left_join(
    meanlightsum,
    by = c("Standort", "Logger", "Logger_ID")
  )


str(summary_logger_year)
#write.csv(summary_logger_year, "summary_logger_year.csv")
```

### 5.2.2 Summary über SD & range tagesaggregierter Daten

beantwortet die Frage, wie stark die Parameter an einem typischen Tag schwanken

```{r}
sd_summary_logger <- summary_daily_logger %>%
  group_by(Standort, Logger, Logger_ID) %>%
  summarise(
    Temp_schatten_sd_mean = mean(Temp_schatten_sd, na.rm = TRUE),
    Temp_schatten_sd_median = median(Temp_schatten_sd, na.rm = TRUE),
    Temp_schatten_range_mean = mean(Temp_schatten_range, na.rm = TRUE),
    Temp_schatten_range_median = median(Temp_schatten_range, na.rm = TRUE),
    
    Temp_sonne_sd_mean = mean(Temp_sonne_sd, na.rm = TRUE),
    Temp_sonne_sd_median = median(Temp_sonne_sd, na.rm = TRUE),
    Temp_sonne_range_mean = mean(Temp_sonne_range, na.rm = TRUE),
    Temp_sonne_range_median = median(Temp_sonne_range, na.rm = TRUE),
    
    Licht_sd_mean = mean(Licht_sd, na.rm = TRUE),
    Licht_sd_median = median(Licht_sd, na.rm = TRUE),
    Licht_range_mean = mean(Licht_range, na.rm = TRUE),
    Licht_range_median = median(Licht_range, na.rm = TRUE),
    
    rLF_sd_mean = mean(rLF_sd, na.rm = TRUE),
    rLF_sd_median = median(rLF_sd, na.rm = TRUE),
    rLF_range_mean = mean(rLF_range, na.rm = TRUE),
    rLF_range_median = median(rLF_range, na.rm = TRUE),
    
    Tp_sd_mean = mean(Tp_sd, na.rm = TRUE),
    Tp_sd_median = median(Tp_sd, na.rm = TRUE),
    Tp_range_mean = mean(Tp_range, na.rm = TRUE),
    Tp_range_median = median(Tp_range, na.rm = TRUE),
    
    .groups = "drop"
  )
str(sd_summary_logger)
```

# 6. Analyse & Plots einzelner Parameter

## 6.1 Licht

test auf Normalverteilung

```{r}
qqnorm(summary_daily_logger$Licht_mean); qqline(summary_daily_logger$Licht_mean)
hist(summary_daily_logger$Licht_mean)
qqnorm(summary_daily_logger$Licht_mean_day); qqline(summary_daily_logger$Licht_mean_day)
hist(summary_daily_logger$Licht_mean_day)
qqnorm(summary_daily_logger$Licht_summe); qqline(summary_daily_logger$Licht_summe)
hist(summary_daily_logger$Licht_summe)
#alle nicht normalverteilt
qqnorm(sqrt(summary_daily_logger$Licht_mean)); qqline(sqrt(summary_daily_logger$Licht_mean))
hist(sqrt(summary_daily_logger$Licht_mean))
qqnorm(sqrt(summary_daily_logger$Licht_mean_day)); qqline(sqrt(summary_daily_logger$Licht_mean_day))
hist(sqrt(summary_daily_logger$Licht_mean_day))
qqnorm(sqrt(summary_daily_logger$Licht_summe)); qqline(sqrt(summary_daily_logger$Licht_summe))
hist(sqrt(summary_daily_logger$Licht_summe))
#jetzt ist alles normalverteilt


#Testung auf signif. Unterschiede mit mehreren gepaarten T-test
dat <- summary_daily_logger %>%
  filter(Standort == "L",
         Logger %in% c("M", "N")) %>%
  mutate(Licht_sqrt = sqrt(Licht_summe)) %>%
  select(Datum, Logger, Licht_sqrt) %>%
  pivot_wider(
    names_from = Logger,
    values_from = Licht_sqrt
  )

t.test(dat$M, dat$N, paired = TRUE)




library(e1071)
kurtosis(summary_daily_logger$Licht_mean);skewness(summary_daily_logger$Licht_mean)
```

Die Logger stehen auf den verschiedenen flächen mal mehr oder weniger beschattet. Deshalb werden zuerst nur die mittleren Logger verglichen, da sie am meisten exponiert sind.

```{r}
#| label: violinplot central logger
all_loggers %>%
  filter(Logger == "M", Licht_lux > 1) %>%
  ggplot(aes(x = Standort, fill = Standort, y = Licht_lux)) +
  geom_boxplot(width = 0.1, outlier.colour = "red") +
  geom_violin(na.rm = TRUE, alpha = 0.5) +
  scale_x_discrete(labels = c("L" = "Kleiner Sumpf", "MN" = "Auf der Pfalz", "MT" = "Fuchshügel")) +
  labs(title = "Lichtverteilung – mittlere Logger (nur Tag)", x = "Standort", y = "Licht (lux)") +
  theme(
    legend.position = "none"
  )
#ggsave("light_violinplot.png", width = 6, height=4)
```

Violinplot zeigt stark rechtsschiefe Verteilung der Daten, selbst wenn die Nachtwerte ausgeklammert werden -\> sollte beim Licht genauso sein

Vergleich innerhalb der Flächen besser mit Lichtsumme

```{r}
summary_daily_logger %>%
  filter(Standort == "L") %>%
  ggplot(aes(x=Logger,fill = Logger, y=Licht_summe)) +
    geom_boxplot(width=0.8)+
  labs(title ="Lichtverhältnisse Kleiner Sumpf ",
       x="Logger",
       y="tägliche Lichtsumme")

summary_daily_logger %>%
  filter(Standort == "MN") %>%
  ggplot(aes(x=Logger,fill = Logger, y=Licht_summe)) +
    geom_boxplot(width=0.8)+
  labs(title ="Lichtverhältnisse Auf der Pfalz ",
       x="Logger",
       y="tägliche Lichtsumme")

summary_daily_logger %>%
  filter(Standort == "MT") %>%
  ggplot(aes(x=Logger,fill = Logger, y=Licht_summe)) +
    geom_boxplot(width=0.8)+
  labs(title ="Lichtverhältnisse Fuchshügel ",
       x="Logger",
       y="tägliche Lichtsumme")
```

```{r}
#| label: verschiedene Methoden für Signifikanztestung (Beispiel Lichtenau)
# 1. ein model

mod_L_light <- lmer(log10(Licht_summe + 1) ~ Logger + (1|Datum),
     data = summary_daily_logger %>%
       filter(Standort == "L"))
summary(mod_L_light)
coefs <- fixef(mod_L_light)
intercept_lux <- 10^(coefs[1]) - 1
prozent <- (10^(coefs[-1]) - 1) * 100
ODER
mod_light_L <- lmer(
  Licht_summe ~ Logger + (1|Datum),
  data = summary_daily_logger %>%
    filter(Standort == "L")
)
library(emmeans)
pairs <- emmeans(mod_light_L, pairwise ~ Logger)
pairs

#2. T-Tests
#Annahme der Normalverteilung -> eher nicht gegeben
dat_L <- summary_daily_logger %>%
  filter(Standort == "L") %>%
  select(Datum, Logger, Licht_summe) %>%
  pivot_wider(
    names_from = Logger,
    values_from = Licht_summe
  )
#2.a) händisch
t.test(dat_L$M, dat_L$N, paired = TRUE) #p-value < 2.2e-16
t.test(dat_L$M, dat_L$O, paired = TRUE) #p-value < 2.2e-16
t.test(dat_L$M, dat_L$W, paired = TRUE) #p-value < 2.2e-16
t.test(dat_L$M, dat_L$S, paired = TRUE) #p-value < 2.2e-16
t.test(dat_L$N, dat_L$O, paired = TRUE) #p-value = 0.1268
t.test(dat_L$N, dat_L$W, paired = TRUE) #p-value < 2.2e-16
t.test(dat_L$N, dat_L$S, paired = TRUE) #p-value < 2.2e-16
t.test(dat_L$O, dat_L$W, paired = TRUE) #p-value = 8.215e-16
t.test(dat_L$O, dat_L$S, paired = TRUE) #p-value < 2.2e-16
t.test(dat_L$W, dat_L$S, paired = TRUE) #p-value < 2.2e-16

#2.b) automatisiert mit ChatGPT 5.5
logger <- c("M", "N", "O", "S", "W")
ergebnisse <- combn(logger, 2, simplify = FALSE)
tests <- lapply(ergebnisse, function(x) {
  test <- t.test(
    dat_L[[x[1]]],
    dat_L[[x[2]]],
    paired = TRUE)
  data.frame(
    Gruppe1 = x[1],
    Gruppe2 = x[2],
    p_Wert = test$p.value,
    Mittelwert_Diff = mean(dat_L[[x[1]]] - dat_L[[x[2]]],na.rm = TRUE))
})
tests_df <- bind_rows(tests)
tests_df

#plot
summary_daily_logger %>%
  filter(Standort == "L") %>%
  ggplot(aes(x = Logger,
             fill = Logger,
             y = Licht_summe)) +
  geom_boxplot(width = 0.8) +
  geom_text(
    data = summary_daily_logger %>%
      filter(Standort == "L") %>%
      group_by(Logger) %>%
      summarise(
        y = max(Licht_summe, na.rm = TRUE) * 1.08,
        gruppe = case_when(
          Logger == "M" ~ "a",
          Logger == "N" ~ "b",
          Logger == "O" ~ "b",
          Logger == "S" ~ "c",
          Logger == "W" ~ "d"
        ),
        .groups = "drop"
      ),
    aes(x = Logger, y = y, label = gruppe),
    inherit.aes = FALSE,
    size = 6,
    fontface = "bold"
  ) +
  labs(title = "Lichtverhältnisse Kleiner Sumpf",
       x = "Logger",
       y = "kumulative Lichtintensität (Lux × Zeit)") +
  theme_minimal() +
  theme(legend.position = "none")
```

```{r}
#| label: lineplot lightsum per day
ggplot(summary_daily_area,aes(x = Datum, y = Licht_summe, color = Standort)) +
  geom_line(linewidth = 0.9) +
  scale_color_discrete(
    labels = c("L" = "Kleiner Sumpf",
               "MN" = "Auf der Pfalz",
               "MT" = "Fuchshügel"))+
  labs(
    title = "tägliche Lichtsumme im Beobachtungszeitraum (Messintervall 10min)",
    x = "Datum",
    y = "tägliche Lichtsumme",
    color = "Standort"
  ) +
  theme_minimal() +
  theme(
    plot.title = element_text(hjust = 0.5)
  )

```

## 6.2 Temperatur

Die Lufttemperatur wurde von jedem Datenlogger sowohl in voller Exposition als auch in einem strahlungsgeschützten Gehäuse aufgezeichnet. Da exponierte Sensoren durch direkte Sonneneinstrahlung zusätzliche Erwärmung erfahren können, wurden für die Berechnung der Mittelwerte ausschließlich die Messungen der strahlungsgeschützten Sensoren verwendet. Die exponierten Messungen wurden für die Extremwerte herangezogen.

Welcher Tag hat die höchsten bzw. niedrigsten **Durchschnitts**temperatur?

```{r}
#| label: create table of day of min&max mean temperature
#Temperatur
#Minimum & Maximum der Temperaturmittelwerte für die einzelnen Logger 
daily_logger_means_min_max <- summary_daily_logger %>%
  group_by(Logger_ID) %>%
  summarise(
    # Sonne
#    Sonne_max_mean = max(Temp_sonne_mean, na.rm = TRUE),
#    Sonne_max_mean_Tag = Datum[which.max(Temp_sonne_mean)],
#    Sonne_min_mean = min(Temp_sonne_mean, na.rm = TRUE),
#    Sonne_min_mean_Tag = Datum[which.min(Temp_sonne_mean)],

    # Schatten
    Schatten_max_mean = max(Temp_schatten_mean, na.rm = TRUE),
    Schatten_max_mean_Tag = Datum[which.max(Temp_schatten_mean)],
    Schatten_min_mean = min(Temp_schatten_mean, na.rm = TRUE),
    Schatten_min_mean_Tag = Datum[which.min(Temp_schatten_mean)])
```

Welcher Tag hat die höchste bzw. niedrigste **absolute** Temperatur?

```{r}
#| label: create table of day&time of min&max temperature
daily_logger_extrema <- all_loggers %>%
  mutate(Datum = as.Date(DateTime)) %>%
  group_by(Standort, Logger,Logger_ID, Datum) %>%
  summarise(
    ## SONNE 
    Temp_sonne_max =max(Temp_sonne_C, na.rm = T),

    Time_sonne_max = DateTime[which.max(replace_na(Temp_sonne_C, -Inf))],

    Temp_sonne_min =min(Temp_sonne_C, na.rm = T),

    Time_sonne_min =DateTime[which.min(replace_na(Temp_sonne_C, Inf))],

    ## SCHATTEN
#    Temp_schatten_max =max(Temp_schatten_C, na.rm = T),

#    Time_schatten_max = DateTime[which.max(replace_na(Temp_schatten_C, -Inf))],

#    Temp_schatten_min =min(Temp_schatten_C, na.rm = T),

#    Time_schatten_min =DateTime[which.min(replace_na(Temp_schatten_C, Inf))], 
    .groups = "drop")


extrema_logger <- daily_logger_extrema %>%
  group_by(Standort, Logger, Logger_ID) %>%
  summarise(
    # Sonne
    Sonne_max = max(Temp_sonne_max, na.rm = TRUE),
    Sonne_max_Zeit = Time_sonne_max[
      which.max(replace_na(Temp_sonne_max, -Inf))],

    Sonne_min = min(Temp_sonne_min, na.rm = TRUE),
    Sonne_min_Zeit = Time_sonne_min[
      which.min(replace_na(Temp_sonne_min, Inf))],
    #Schatten
#    Schatten_max = max(Temp_schatten_max, na.rm = TRUE),
#    Schatten_max_Zeit = Time_schattem_max[
#      which.max(replace_na(Temp_schatten_max, -Inf))],

#    Schatten_min = min(Temp_schatten_min, na.rm = TRUE),
#    Schatten_min_Zeit = Time_schatten_min[
#      which.min(replace_na(Temp_schatten_min, Inf))],
    .groups = "drop"
  )


str(extrema_logger)
```

### 6.2.1 Plots

Vergleich innerer und äußerer Sensor

```{r}
#| label: Boxplots compares mean temperature in both sensors Lichtenau

summary_daily_logger %>%
  filter(Standort == "L", Logger %in% c("M", "N", "O", "S", "W")) %>%
  pivot_longer(
    cols = c(Temp_sonne_mean, Temp_schatten_mean),
    names_to = "Licht",
    values_to = "Temperatur"
  ) %>%
  mutate(Licht = recode(Licht,
                        Temp_sonne_mean = "Außen",
                        Temp_schatten_mean = "Innen")) %>%
  ggplot(aes(x = Logger, y = Temperatur, fill = Licht)) +
  geom_boxplot(position = position_dodge(width = 0.8)) +
  labs(
    title = "Vergleich der Tagesmittelwerte der äußeren und inneren Sensoren pro Logger - Lichtenau",
    x = "Logger",
    y = "Tagesmitteltemperatur (°C)",
    fill = "Sensorposition"
  ) +
  theme_minimal()
```

Extrema und Mittelwerte

#der plot braucht noch erklärung, dass der mitelwert im schatten berechnet wurde und die extrema in der sonne und dass die zahlen als datum zu lesen sind

```{r}
#| label: temperature ranges all areas
extrema_logger <- extrema_logger %>%
  left_join(summary_logger_year %>%
              select(Standort, Logger, Logger_ID, Tempschatten_Jahresmittel),
            by = c("Standort","Logger","Logger_ID"))
str(extrema_logger)

flaechen_namen <- c(
  "L" = "Kleiner Sumpf",
  "MN" = "Auf der Pfalz",
  "MT" = "Fuchshügel")

ggplot(extrema_logger, aes(x = Logger)) +
  geom_linerange(aes(ymin = Sonne_min, ymax = Sonne_max, color = Standort),
                 size = 1) +
  geom_point(aes(y = Tempschatten_Jahresmittel, color = Standort),
             size = 3) +
  geom_text(aes(y = Sonne_min, label = format(Sonne_min_Zeit, "%d.%m.")),
            vjust = 1.5,
            size = 3,
            check_overlap = TRUE) +
  geom_text(aes(y = Sonne_max, label = format(Sonne_max_Zeit, "%d.%m.")),
            vjust = -0.5,
            size = 3,
            check_overlap = TRUE) +
  facet_wrap(~Standort, scales = "free_x", nrow = 1, labeller = labeller(Standort = flaechen_namen))+
  theme_bw() +
  theme(axis.text.x = element_text(angle = 45, hjust = 1),legend.position = "none") +
  labs(
    x = "Logger",
    y = "Temperatur [°C]",
    title = "Temperaturspitzen und Mittelwert pro Logger und Standort"
  )
```

Extrema im Beobachtungszeitraum

#der ist super unübersichtlich, für transektergleiche vlt eher mit mittelwerten arbeiten oder wenigstens monats- oder wochenmittelwerte nd nicht tagesmittelwerte, das hat zu viel noise

```{r}
#| label: lineplot Lichtenau Nord-Sued mean&max&min temperature
daily_logger_extrema <- daily_logger_extrema %>%
  left_join(summary_daily_logger %>%
              select(Standort, Logger, Logger_ID,Datum, Temp_schatten_mean),
            by = c("Standort","Logger","Logger_ID","Datum"))
str(daily_logger_extrema)

ggplot(
  daily_logger_extrema |> 
    dplyr::filter(Standort == "L", Logger %in% c("M","N","S")),
  aes(x = Datum, color = Logger)
) +
  geom_line(aes(y = Temp_schatten_mean, linetype = "Mean")) +
  geom_line(aes(y = Temp_sonne_max, linetype = "Maximum")) +
  geom_line(aes(y = Temp_sonne_min, linetype = "Minimum")) +
  scale_linetype_manual(
    values = c(
      "Mean" = "solid",
      "Maximum" = "dashed",
      "Minimum" = "dotted"
    )
  ) +
  labs(
    title = "Temperaturverlauf in Lichtenau am Nord-Süd-Gradienten",
    x = "Datum",
    y = "Temperatur (°C)",
    color = "Logger",
    linetype = ""
  ) +
  theme_minimal() +
  theme(
    plot.title = element_text(hjust = 0.5)
  )
```

Lichtenau Nord-Süd-Gradient: im süden ist es bedeutend kälter (maximum liegt weit unter beiden anderen loggern), mitte besonders gegen ende der vegetationsperiode mit größerem ausschlag, da maximum und mean etwa mit den anderen mithalten aber minimum sinkt ab -\> warum?

ist dieses muster auf allen flächen so? dass süden kalt ist ergibt ja sinn, weil am wenigsten sonne

Standorte einzeln

```{r}
#| label: boxplot of mean temperature in each area
#Boxplots - Vergleich der Logger der einzelnen Flächen (nur der innere Logger)

summary_daily_logger %>%
  filter(Standort == "L", Logger %in% c("M", "N", "O", "S", "W"))%>%
  ggplot(aes(x = Logger, y = Temp_schatten_mean, fill = Logger)) +
  geom_boxplot() +
  labs(
    title = "Tagesmitteltemperaturen - Kleiner Sumpf",
    x = "Logger",
    y = "Tagesmitteltemperatur (°C)"
  ) +
  theme_minimal() +
  theme(legend.position = "none") 

summary_daily_logger %>%
  filter(Standort == "MN", Logger %in% c("M", "N", "O", "S", "W"))%>%
  ggplot(aes(x = Logger, y = Temp_schatten_mean, fill = Logger)) +
  geom_boxplot() +
  labs(
    title = "Tagesmitteltemperaturen  - Auf der Pfalz",
    x = "Logger",
    y = "Tagesmitteltemperatur (°C)"
  ) +
  theme_minimal() +
  theme(legend.position = "none")

summary_daily_logger %>%
  filter(Standort == "MT", Logger %in% c("M", "N", "O", "S", "W"))%>%
  ggplot(aes(x = Logger, y = Temp_schatten_mean, fill = Logger)) +
  geom_boxplot() +
  labs(
    title = "Tagesmitteltemperaturen  - Fuchshügel",
    x = "Logger",
    y = "Tagesmitteltemperatur (°C)"
  ) +
  theme_minimal() +
  theme(legend.position = "none")
```

#den plot mit extremwerten wiederholen!!

alle Standorte gemeinsam

Von dem Plot gibt es 2 Varianten: EInmal jeder STandort einzeln und einmal alle Standorte in einem PLot

```{r}
#| label: boxplot of mean temperature all areas
# eben erzeugter Plot für alle 3 Flächen
summary_daily_logger %>%
  filter(Standort %in% c("L", "MN", "MT"),
         Logger %in% c("M", "N", "O", "S", "W")) %>%
  ggplot(aes(x = Logger, y = Temp_schatten_mean, fill = Logger)) +
  geom_boxplot() +
  labs(
    title = "Vergleich der Tagesmitteltemperatur des inneren Sensors pro Logger",
    x = "Loggerstandort",
    y = "Tagesmitteltemperatur (°C)"
  ) +
  theme_minimal() +
  theme(legend.position = "none") +
  facet_wrap(~Standort, ncol = 1, scales = "free_y")

#ggsave("boxplot_temp_mean_loggers.png", width = 6, height = 20) 

summary_daily_logger %>%
  filter(Standort %in% c("L", "MN", "MT"),
         Logger %in% c("M", "N", "O", "S", "W")) %>%
  ggplot(aes(x = Standort, y = Temp_schatten_mean, fill = Logger)) +
  geom_boxplot(position = position_dodge(width = 0.8), width =0.7) +
  labs(
    title = "Vergleich der Tagesmitteltemperatur des inneren Sensors pro Logger",
    x = "Loggerstandort",
    y = "Tagesmitteltemperatur (°C)",
    fill = "Standort"
  ) +
  theme_minimal()
```

```{r}
#| label: lineplot mean temp & time
ggplot(summary_daily_area,aes(x = Datum, y = Temp_area_schatten_mean, color = Standort)) +
  geom_line(linewidth = 0.7) +
  scale_color_discrete(
    labels = c("L" = "Kleiner Sumpf",
               "MN" = "Auf der Pfalz",
               "MT" = "Fuchshügel"))+
  labs(
    title = "Tagesmitteltemperatur im Beobachtungszeitraum",
    x = "Datum",
    y = "Flächenmittel Temperatur (°C)",
    color = "Standort"
  ) +
  theme_minimal() +
  theme(
    plot.title = element_text(hjust = 0.5)
  )
#ggsave("area_mean_temp_in_year.png", width = 20, height = 6) 
```

##### *Mögliche Analyse*:

luftfeucht rand vs mitte -\> beschatten böume oder ziehen sie das wasser aus der fläche??

## 6.3 Luftfeuchte und Taupunkt

```{r}
#| label: boxplot of mean humidity each area

summary_daily_logger %>%
  filter(Standort == "L", Logger %in% c("M", "N", "O", "S", "W"))%>%
  ggplot(aes(x = Logger, y = rLF_mean, fill = Logger)) +
  geom_boxplot() +
  labs(
    title = "Mittlere tägliche Lufteuchte - Kleiner Sumpf",
    x = "Loggerstandort",
    y = "Luftfeuchte in %"
  ) +
  theme_minimal() +
  theme(legend.position = "none") 


#mod_L_humid <- lmer(rLF_mean ~ Logger + (1|Datum),
#  data = summary_daily_logger %>%
#    filter(Standort == "L"))
#summary(mod_L_humid)
#coefs <- fixef(mod_L_humid)
#coefs

summary_daily_logger %>%
  filter(Standort == "MN", Logger %in% c("M", "N", "O", "S", "W"))%>%
  ggplot(aes(x = Logger, y = rLF_mean, fill = Logger)) +
  geom_boxplot() +
  labs(
    title = "Mittlere tägliche Lufteuchte - Auf der Pfalz",
    x = "Loggerstandort",
    y = "Luftfeuchte in %"
  ) +
  theme_minimal() +
  theme(legend.position = "none") 

summary_daily_logger %>%
  filter(Standort == "MT", Logger %in% c("M", "N", "O", "S", "W"))%>%
  ggplot(aes(x = Logger, y = rLF_mean, fill = Logger)) +
  geom_boxplot() +
  labs(
    title = "Mittlere tägliche Lufteuchte - Fuchshügel",
    x = "Loggerstandort",
    y = "Luftfeuchte in %"
  ) +
  theme_minimal() +
  theme(legend.position = "none") 
```

zur Interpretation:

```         
> coefs (Intercept)     LoggerN     LoggerO     LoggerS     LoggerW    
          75.094388   -1.392998    2.543914    0.690245    5.378197 
```

der Intercept zeigt die typische Luftfeuchte an Logger M

Logger N ist ca 1% trockener, Logger O ist 2,5% feuchter usw

```{r}
#| label: boxplot of mean humidity all areas

summary_daily_logger %>%
  filter(Standort %in% c("L", "MN", "MT"),
         Logger %in% c("M", "N", "O", "S", "W")) %>%
  ggplot(aes(x = Logger, y = rLF_mean, fill = Logger)) +
  geom_boxplot() +
  labs(
    title = "Mittlere tägliche Luftfeuchte",
    x = "Logger",
    y = "Luftfeuchte in %"
  ) +
  theme_minimal() +
  theme(legend.position = "none") +
  facet_wrap(~Standort, ncol = 1, scales = "free_y")

#ggsave("boxplot_humidity_mean_loggers.png", width = 6, height = 20) 

summary_daily_logger %>%
  filter(Standort %in% c("L", "MN", "MT"),
         Logger %in% c("M", "N", "O", "S", "W")) %>%
  ggplot(aes(x = Standort, y = rLF_mean, fill = Logger)) +
  geom_boxplot(position = position_dodge(width = 0.8), width =0.7) +
  labs(
    title = "Mittlere tägliche Luftfeuchte",
    x = "Logger",
    y = "Luftfeuchte in %",
    fill = "Standort"
  ) +
  theme_minimal()
```

```{r}
#| label: lineplot mean humidity & time
ggplot(summary_daily_area,aes(x = Datum, y = rLF_area_mean, color = Standort)) +
  geom_line(linewidth = 0.7) +
  labs(
    title = "Luftfeuchte im Beobachtungszeitraum",
    x = "Datum",
    y = "Flächenmittel Temperatur (°C)",
    color = "Standort"
  ) +
  theme_minimal() +
  theme(
    plot.title = element_text(hjust = 0.5)
  )
```

```{r}
#| label: Niederschlagsereignisse von externer Klimastation
precip <- read_xlsx("Niederschlag_AWEKAS_Station_Meusebach.xlsx")
str(precip)
precip <- rename(precip, Datum = Date)
precip%>%
  ggplot(aes(x = Date, y = `rain (mm)`)) + geom_line()


plusprecip <- left_join(summary_daily_area, precip, by = "Datum")
str(plusprecip)
plusprecip <- plusprecip %>%
  select(-Temp_area_sonne_mean:-Licht_summe)
str(plusprecip)
plusprecip <- plusprecip %>%
  mutate(Monat = format(Datum, "%Y-%m"))


ggplot(plusprecip, aes(x = Datum)) +
  
  geom_line(aes(y = rLF_area_mean,
                color = Standort),
            linewidth = 1) +
  
  geom_col(aes(y = `rain (mm)`),
           fill = "blue",
           alpha = 0.5) +
  
  scale_y_continuous(
    name = "Luftfeuchte (%)",
    sec.axis = sec_axis(~ . / 5,
                        name = "Niederschlag (mm)")
  ) +
  
  facet_wrap(~ Monat, scales = "free_x") +
  
  theme_minimal()


cor.test(plusprecip$`rain (mm)`, plusprecip$rLF_area_mean, method = "spearman")
#p-value < 2.2e-16,  rho 0.6032023 -> logisch, wenns regnet ist zeitgleich die LF hoch

plusprecip <- plusprecip %>%
  arrange(Datum) %>%
  mutate(
    Regen_gestern = lag(`rain (mm)`, 1),
    Regen_3Tage = zoo::rollsum(`rain (mm)`,
                               k = 3,
                               fill = NA,
                               align = "right"))
cor.test(plusprecip$Regen_gestern, plusprecip$rLF_area_mean, method = "spearman")
#p-value < 2.2e-16,  rho 0.5398155 
cor.test(plusprecip$Regen_3Tage, plusprecip$rLF_area_mean, method = "spearman")
#p-value < 2.2e-16,  rho 0.5821407

#Regen erhöht am selben Tag die LF (logisch), beeinflusst die LF am nächsten Tag und auch in den nächsten 3 Tagen
```

```{r}
#|label: rumprobieren mit austrockung und niederschlag, hat noch nicht hand und fuß
plusprecip <- left_join(summary_daily_logger, precip, by = "Datum")
str(plusprecip)
plusprecip <- plusprecip %>%
  select(-Temp_sonne_mean:-Licht_summe)
str(plusprecip)
plusprecip <- plusprecip %>%
  mutate(Monat = format(Datum, "%Y-%m"))

plusprecip%>%
  filter(Standort =="L")%>%
  ggplot(aes(x = Datum)) +
  geom_line(aes(y = rLF_mean,
                color = Logger),
            linewidth = 1) +
  geom_col(aes(y = `rain (mm)`),
           fill = "blue",
           alpha = 0.5) +
  
  scale_y_continuous(
    name = "Luftfeuchte (%)",
    sec.axis = sec_axis(~ . / 5,
                        name = "Niederschlag (mm)")
  ) +
  
  facet_wrap(~ Monat, scales = "free_x") +
  
  theme_minimal()

plusprecip <- plusprecip %>%
  arrange(Datum) %>%
  mutate(
    Regen_gestern = lag(`rain (mm)`, 1),
    Regen_3Tage = zoo::rollsum(`rain (mm)`,
                               k = 3,
                               fill = NA,
                               align = "right")) %>%
  group_by(Datum) %>%
  mutate(
    Regen = first(`rain (mm)`) > 0) %>%
  ungroup() %>%
  mutate(
    letzter_Regen = if_else(Regen, Datum, as.POSIXct(NA))) %>%
  mutate(
    letzter_Regen = zoo::na.locf(letzter_Regen, na.rm = FALSE)) %>%
  mutate(
    Tage_seit_Regen =as.numeric(difftime(Datum, letzter_Regen,units = "days"))) %>%
  select(-letzter_Regen) %>%
  arrange(Logger_ID, Datum) %>%
  group_by(Logger_ID) %>%
  mutate(
    delta_LF = rLF_mean - lag(rLF_mean)
  ) %>%
  ungroup()


ggplot(plusprecip,
       aes(x = Tage_seit_Regen,
           y = rLF_mean)) +
  
  geom_point(alpha = 0.3) +
  
  geom_smooth(method = "loess",
              color = "red") +
  
  theme_minimal()


mod2 <- lm(delta_LF ~ Tage_seit_Regen * Standort,
           data = plusprecip)

summary(mod2)


mod_mixed <- lmer(
  delta_LF ~ Tage_seit_Regen * Standort +
    (1 | Logger),
  data = plusprecip)
summary(mod_mixed)
```

## 6.4 PCA

PCA für alle Logger und alle Parameter

```{r}
#| label: PCA with 2 plots
#nur Temp_schatten für bessere Vergleichbarkeit
df_pca <- summary_logger_year %>%
  select(Standort, Logger, Tempschatten_Jahresmittel,Licht_Jahres_mean_day, rLF_Jahresmittel)

decorana(df_pca[, c("Tempschatten_Jahresmittel",
                      "Licht_Jahres_mean_day", "rLF_Jahresmittel")])
pca <- rda(df_pca[, c("Tempschatten_Jahresmittel",
                      "Licht_Jahres_mean_day","rLF_Jahresmittel")],
           scale = TRUE)
summary(pca)
screeplot(pca)
biplot(pca)


site_scores <- scores(pca, display = "sites")
var_scores  <- scores(pca, display = "species")

sites <- data.frame(site_scores,
                    Standort = df_pca$Standort,
                    Logger   = df_pca$Logger)

vars <- data.frame(var_scores,
                   Variable = rownames(var_scores))
eig <- summary(pca)$cont$importance[2, ]
vars <- data.frame(var_scores,
                   Variable = rownames(var_scores))
vars$Label <- c("Temperatur", "Licht", "Luftfeuchte") 

ggplot() +
  stat_ellipse(data = sites,
               aes(PC1, PC2, fill=Standort),
               geom="polygon",
               alpha = 0.2,
               show.legend = F) +
  geom_point(data = sites,
             aes(PC1, PC2, color = Standort),
             size = 3) +
  geom_text(data = sites,
            aes(PC1, PC2, label = Logger, color = Standort),
            vjust = -1, show.legend = F) +
  geom_segment(data = vars,
               aes(x = 0, y = 0,
                   xend = PC1, yend = PC2),
               arrow = arrow(length = unit(0.25, "cm")),
               color = "black") +
  geom_text(data = vars,
            aes(PC1, PC2, label = Label),
            color = "black",
            vjust = -0.5, hjust= 0.3) +
  xlab(paste0("PC1 (", round(eig[1]*100,1), "%)")) +
  ylab(paste0("PC2 (", round(eig[2]*100,1), "%)")) +
  theme_bw() +
  coord_fixed(ratio = 0.7)




# Hull-Funktion für jeden Standort
hulls <- sites %>%
  dplyr::group_by(Standort) %>%
  dplyr::slice(chull(PC1, PC2))  
vars$LabelX <- vars$PC1 * c(2.1, 1.7, 1.4)
vars$LabelY <- vars$PC2 * c(1.5, 2, 1.8)

ggplot() +
  geom_polygon(data = hulls,
               aes(x = PC1, y = PC2, fill = Standort),
               alpha = 0.2, show.legend = F) +
  geom_point(data = sites,
             aes(PC1, PC2, color = Standort),
             size = 3) +
  geom_text(data = sites,
            aes(PC1, PC2, label = Logger, color = Standort),
            vjust = -1, show.legend = F) +
  geom_segment(data = vars,
               aes(x = 0, y = 0,
                   xend = PC1 * 1.5,
                   yend = PC2 * 1.5),
               arrow = arrow(length = unit(0.25, "cm")),
               color = "black") +
  geom_text(data = vars,
            aes(x=LabelX, y=LabelY, label = Label),
            color = "black") +
  xlab(paste0("PC1 (", round(eig[1]*100,1), "%)")) +
  ylab(paste0("PC2 (", round(eig[2]*100,1), "%)")) +
  theme_classic() +
  coord_cartesian(xlim = c(-2, 2), ylim = c(-2, 2))

#theme_classic im zweiten plot, während theme_bw im ersten
```

##### *Mögliche Analyse:*

PCA für jeden Standort einzeln

# Licht und Luftfeuchte

2 Gedanken: Beschattung begrenzt Verdunstung -\> hohe Luftfeuchte an den Rändern

beschattende Bäume ziehen viel Wasser -\> niedrige Luftfeuchte an den Rändern

hier fehlt eigentlich noch was zur tree layer würd ich sagen

```{r}
summary_daily_logger %>%
  group_by(Standort) %>%
  summarise(
    korrelation = cor(Licht_summe,
                      rLF_mean,
                      use = "complete.obs",
                      method = "spearman")
  )

mod_L <- lmer(
  rLF_mean ~ Licht_summe + Logger + (1|Datum),
  data = summary_daily_logger %>%
    filter(Standort == "L")
)
summary(mod_L)

mod_light <- lmer(
  rLF_mean ~ Licht_summe + (1|Datum),
  data = summary_daily_logger %>%
    filter(Standort == "L")
)
summary(mod_light)
```
